【裁判字號】    94,矚上更(二),1
【裁判日期】    950829
【裁判案由】    貪污治罪條例等
【裁判全文】
臺灣高等法院刑事判決             94年度矚上更(二)字第1號
上  訴  人
即  被  告  戌○○
選任辯護人  周國榮  律師
上  訴  人
即  被  告  Ｆ○○
上  訴  人
即  被  告  宙○○
上  訴  人
即  被  告  Ｅ○○
上  訴  人
即  被  告  丁○○
上  訴  人
即  被  告  未○○
選任辯護人  謝恩華  律師
上  訴  人
即  被  告  巳○○
選任辯護人  黃達元  律師
上  訴  人
即  被  告  Ｄ○○
選任辯護人  曾孝賢  律師
上  訴  人
即  被  告  亥○○
選任辯護人  李巾  律師
上  訴  人
即  被  告  庚○○
選任辯護人  周慧芳  律師
上  訴  人
即  被  告  甲○○
選任辯護人  藍松喬  律師
上  訴  人
即  被  告  辰○○
上  訴  人
即  被  告  壬○○
上  訴  人
即  被  告  辛○○
上  訴  人  莫上毅（原名申○○）
即  被  告
選任辯護人  邵良正  律師
上  訴  人
即  被  告  Ｂ○○
選任辯護人  陳智義  律師
            謝玉璇  律師
上  訴  人
即  被  告  寅○○
上  訴  人
即  被  告  乙○○
                      之10
選任辯護人  洪瑞悅  律師
上  訴  人
即  被  告  Ｃ○○
選任辯護人  簡炎申  律師
            林光彥  律師
上  訴  人
即  被  告  午○○
選任辯護人  林德川  律師
上  訴  人
即  被  告  天○○
選任辯護人  胡志彬  律師
上  訴  人
即  被  告  丑○○
上  訴  人
即  被  告  子○○
上  訴  人
即  被  告  玄○○
上  訴  人
即  被  告  Ａ○○（原名黃永文）
上  訴  人
即  被  告  己○○
上  訴  人
即  被  告  丙○○
選任辯護人  許進德  律師
            蘇夏曦  律師
            許峻鳴  律師
上  訴  人
即  被  告  癸○○
選任辯護人  文  聞  律師
            周奇杉  律師
上  訴  人
即  被  告  卯○○
選任辯護人  陳英鳳  律師
上  訴  人
即  被  告  酉○○
選任辯護人  張繼準  律師
            張績寶  律師
            常照倫  律師
上  訴  人
即  被  告  Ｇ○○
選任辯護人  張繼準  律師
            張績寶  律師
            常照倫  律師
上  訴  人
即  被  告  宇○○
選任辯護人  翁方彬  律師
上  訴  人
即  被  告  黃○○
上  訴  人
即  被  告  戊○○
選任辯護人  周慧芳  律師
上列上訴人因貪污治罪條例等案件，不服臺灣桃園地方法院87年
度少連訴字第53號，中華民國88年11月3日第一審判決（起訴案
號：臺灣桃園地方法院檢察署87年度偵字第12028、12029、1203
0、12031、12798、13773、12461、16092、16899、17652、1765
3號），提起上訴，本院判決後經最高法院第二次發回更審，本
院判決如下：
    主  文
原判決關於戌○○、Ｆ○○、宙○○、辰○○、壬○○、辛○○
、乙○○、丑○○、丙○○、癸○○、卯○○、酉○○、Ｇ○○
、Ｅ○○、丁○○、未○○、巳○○、Ｄ○○、戊○○、庚○○
、莫上毅（原名申○○）、Ｂ○○、寅○○、宇○○、亥○○、
Ｃ○○、天○○、子○○、玄○○、Ａ○○（原名黃永文）、己
○○、午○○部分及甲○○交付賄賂部分、黃○○於依據法令從
事公務之人員關於違背職務之行為交付賄賂（八十六年）罪部分
均撤銷。
戌○○共同連續依據法令從事公務之人員，對於違背職務之行為
，收受賄賂，處有期徒刑拾伍年，褫奪公權拾年。如附表五所示
所得財物應與該附表所示之人連帶追繳沒收，如全部或一部無法
追繳時，應以其財產抵償之。
Ｆ○○共同依據法令從事公務之人員，對於依據法令從事公務之
人員，關於違背職務之行為交付賄賂，處有期徒刑壹年陸月，褫
奪公權年。
宙○○、辰○○、乙○○、丑○○、丙○○、癸○○、卯○○、
酉○○、Ｇ○○共同依據法令從事公務之人員，對於依據法令從
事公務之人員，關於違背職務之行為交付賄賂，各處有期徒刑壹
年拾月，各褫奪公權肆年。
Ｅ○○、丁○○、未○○、巳○○、Ｄ○○、戊○○、庚○○、
莫上毅（原名申○○）、Ｂ○○、寅○○、宇○○依據法令從事
公務之人員，對於依據法令從事公務之人員，關於違背職務之行
為交付賄賂，各處有期徒刑壹年拾月，各褫奪公權肆年。
亥○○依據法令從事公務之人員，對於依據法令從事公務之人員
，關於違背職務之行為交付賄賂，處有期徒刑壹年肆月，褫奪公
權年；又共同依據法令從事公務之人員，對於違背職務之行為
，收受賄賂，處有期徒刑拾年陸月，褫奪公權伍年，所得財物新
台幣壹佰萬元，應與戌○○連帶追繳沒收，如全部或一部無法追
繳時，應以其財產抵償之。應執行有期徒刑拾壹年陸月，褫奪公
權伍年，所得財物新台幣壹佰萬元，應與戌○○連帶追繳沒收，
如全部或一部無法追繳時，應以其財產抵償之。
甲○○共同連續依據法令從事公務之人員，對於依據法令從事公
務之人員，關於違背職務之行為交付賄賂，處有期徒刑貳年，褫
奪公權伍年。
Ｃ○○共同非依據法令從事公務之人員，亦非受公務機關委託承
辦公務之人，與依據法令從事公務之人員，對於依據法令從事公
務之人員，關於違背職務之行為交付賄賂，處有期徒刑壹年肆月
，褫奪公權年；又共同與依據法令從事公務之人員，對於違背
職務之行為，收受賄賂，處有期徒刑壹拾壹年，褫奪公權陸年，
所得財物新台幣壹佰肆拾伍萬元，應與戌○○、鄭達麟連帶追繳
沒收，如全部或一部無法追繳時，應以其財產抵償之。應執行有
期徒刑壹拾貳年，褫奪公權陸年，所得財物新台幣壹佰肆拾伍萬
元，應與戌○○、鄭達麟連帶追繳沒收，如全部或一部無法追繳
時，應以其財產抵償之。
天○○共同連續依據法令從事公務之人員，對於違背職務之行為
，收受賄賂，處有期徒刑拾貳年，褫奪公權捌年，所得財物新台
幣壹仟貳佰拾伍萬元，應與戌○○、鄭達麟、黃○○連帶追繳
沒收（如附表五所示），如全部或一部無法追繳時，應以其財產
抵償之；又共同連續依據法令從事公務之人員，對於依據法令從
事公務之人員，關於違背職務之行為交付賄賂，處有期徒刑壹年
肆月，褫奪公權年。應執行有期徒刑拾年，褫奪公權捌年，
所得財物新台幣壹仟貳佰拾伍萬元，應與戌○○、鄭達麟連帶
追繳沒收，如全部或一部無法追繳時，應以其財產抵償之。
子○○、Ａ○○（原名黃永文）、己○○、壬○○、辛○○共同
依據法令從事公務之人員，對於依據法令從事公務之人員，關於
違背職務之行為交付賄賂，玄○○依據法令從事公務之人員，對
於依據法令從事公務之人員，關於違背職務之行為交付賄賂，各
處有期徒刑壹年捌月，各褫奪公權肆年。均緩刑參年。
黃○○共同依據法令從事公務之人員，對於依據法令從事公務之
人員，關於違背職務之行為交付賄賂，處有期徒刑壹年肆月，褫
奪公權年，緩刑參年。
午○○無罪。
    事  實
壹、國立中央警察大學（係由國立中央警官學校改制，以下簡稱
    警大）為培育我國警察及警官人才，並提供警察與警官之晉
    陞管道，曾舉辦專修班、二年制技術系班（以下簡稱二技班
    ）及大學部等招生考試，其中專修班之招生對象為現職警察
    、消防人員，且係由台灣警察專科學校警員班畢業者為限，
    錄取後修業二年，畢業後派任警佐一階職務或同職序職務（
    專修班於八十六年度考試後即停止招生）；二技班之招生對
    象係現職警察、消防人員，且曾於警大專修班畢業或台灣警
    察專科學校專科警員班畢業者為限，錄取後修業二年，畢業
    後派任巡官、分隊長等同職序職務；大學部之招生對象為具
    有高中畢業或同等學歷之年齡在二十五歲以下之社會一般人
    ，錄取後修業四年，畢業後以警察資格任用（犯罪防治學系
    除外）。因參加警大專修班及二技班考試係警員晉陞為警官
    之惟一途徑，故進入警大就讀即成為現職警員最大之理想，
    因而應試者甚眾，競爭極為激烈，而警大於舉辦前開各種招
    生考試時，分為初試及複試，初試乃以筆試結果決定錄取名
    單，經初試錄取者應參知複試（含面試及體格檢查），複試
    通過後即正式放榜公布錄取名單，又該等考試之初試閱卷工
    作，專修班及二技班考試除電腦閱卷及人工閱卷外，尚包括
    工作資績（八十六年度專修班與二技班部分，工作資績均佔
    百分之三十，筆試成績僅佔百分之七十；八十七年度二技班
    部分，工作資績佔百分之四十，筆試成績佔百分之六十），
    大學部入學考試則分為電腦閱卷及人工閱卷兩部份。又人工
    閱卷分數及資績分數係由人工輸入，電腦閱卷部份則由讀卡
    機讀入電腦答案卡，次由閱卷系統程式閱卷核分，再與人工
    輸入之分數合計，依照考生總分排序，最後依據招生名額而
    產生榜單。戌○○係中央警官學校第五十期畢業，嗣後回警
    大任教職，自民國（下同）八十三年六月十五日起兼代該校
    電子機計算中心（下稱電算中心）代理主任至八十七年七月
    三十一日止（以該校發佈之校函為準），負責綜理該校資訊
    行政、教學及研究事項等業務，為依據法令從事公務之人員
    ，而該電算中心於該校辦理招生考試時，負責招生委員會電
    子計算機作業組業務，其職掌事項為擬定電子計算機作業人
    員訓練計畫、簽印及測試有關電腦閱卷卡片、輸入及輸出考
    生資料、負責電腦閱卷及核計考試成績、打印成績單及協助
    錄取分發工作、處理考生申請成績複查等事項，乃戌○○竟
    利用其負責前開電腦閱卷工作之便，於該校八十六年度專修
    班、二技班及八十七年度二技班、大學部等招生考試中，對
    於違背職務之行為，直接或經由仲介者向考生收受金額不等
    之賄賂（詳如後敘），而違背其之職務，或基於情誼等因素
    ，對於部分考生（詳如後敘）未收取賄賂，而對於主管之事
    務，直接圖利考生不法之利益，經由以下之舞弊方法竄改考
    生成績分數，使得前開之考生們藉由其方法得以錄取，均足
    以生損害警大招生考試之公平性、正確性及其他依正常程序
    參加考試之考生。其舞弊方法、手段如下：一、關於八十六
    年度專修班、二技班舞弊之方法：（一）戌○○於收得考生
    賄款（直接或經由仲介者轉交）後，即將相關之考生姓名或
    准考證號碼鍵入其之電腦檔案內，而其在閱卷（ＰＲＩＭＥ
    ）電腦系統內設定ＲＥＭＮ程式，於主程式啟動核算成績時
    ，會跟隨啟動，而依據其先前所輸入之考生准考證號碼或姓
    名竄改該等考生各科成績分數或資績分數，使各該考生得以
    達到錄取標準，因而變造其他同仁依職務所鍵入原本屬正確
    之前開考生成績，且其明知經其更改之各該考生成績及該等
    考生錄取事項均係不實之事項，仍將該等資料登載於其職務
    上所掌之考生成績單及初試錄取榜單，並交由警大教務處之
    人員寄發予考生及公告放榜。（二）戌○○又依據前開程式
    內所載該等考生之姓名或准考證號碼，依據考試科目代號而
    鍵入電腦，而依標準答案卡及前開ＲＥＭＮ程式所更改後之
    考生成績，在終端機銀幕上直接竄改先前已由讀卡機讀入所
    有考生電腦答案卡中之前揭考生答案（因ＲＥＭＮ程式已核
    算前揭考生之科目與分數，故依該程式更改前述考生答案卡
    內之答案科目數可能不盡相同），使該答案卡之分數與其經
    由該程式竄改後之成績相同，而變造其他同仁依職務藉由讀
    卡機讀入前揭考生原所塗劃之答案。（三）因放榜後電腦答
    案卡仍置於電算中心終端機室之時間甚久，故戌○○再列印
    所竄改前揭考生之各科答案內容報表（其上印有考生准考證
    號碼、考試科目代號及各科竄改後之答案），而俟機進入終
    端機室內依據前所列印之報表、准考證號碼及考試科目代號
    等資料，抽出該等考生之電腦答案卡，再依據前所列印之報
    表及竄改後之答案，對照題號依序塗改各該考生原始答案卡
    之答案，且於變造該等私文書後，於教務處人員前來收取答
    案卡時，將前開經其變造及未經變造之答案卡一併交付予該
    等人員。二、關於八十七年度二技班、大學部舞弊之方法：
    （一）戌○○於警大八十七年度二技班及大學部考試前，基
    於前開收受賄賂及偽造、變造文書之概括犯意，原擬依前述
    之方法竄改考生成績，乃透過仲介者大肆招攬考生。（二）
    嗣警大於八十七年前開考試前，為防止考試有舞弊情形，雖
    於八十七年七月十二日由校長謝瑞智口頭告知戌○○免兼電
    算中心主任（行政作業程序至八十七年七月三十一日始完成
    ）。惟因電算中心之電腦系統屬戌○○最熟捻，故戌○○仍
    須負責該次考試電腦閱卷及核計考試成績、打印成績單等工
    作。且因本次考試之電腦答案卡受到嚴密之管制，以及戌○
    ○使用電腦之時間與機會不似去年便利，因此無法如同八十
    六年度般得以再於終端機前為有關考生更改答案，故僅以其
    於八十六年度即設定之ＲＥＭＮ程式，於主程式啟動核算成
    績時，依據其先前所輸入之考生准考證號碼或姓名竄改各該
    考生各科成績分數或資績分數，使該等考生得以達到錄取標
    準，因而變造其他同仁依職務所鍵入原本屬正確之前開考生
    成績，且其明知經其更改之各該考生成績及該等考生錄取事
    項均係不實之事項，仍將該等資料登載於其職務上所掌之考
    生成績單及初試錄取榜單，並交由警大教務處之人員寄發予
    考生及公告放榜。且其又設定該程式於執行前揭動作完畢後
    即自動刪除（指八十七年度之部分），致使本件案發後，內
    政部警政署刑事警察局資訊室人員無法由相關之電腦中查得
    該程式。
貳、地○○（原名為陳國興，已亡，另為不受理之判決）係前中
    央警官學校（後改制為國立中央警察大學）第四十一期畢業
    ，於民國八十六年間原為該校教授（嗣因本案被羈押而遭停
    聘），為依據法令從事公務之人員，與戌○○不但係同事，
    且更係戌○○之同校學長。八十六年六月間某日，地○○因
    得知戌○○有非屬正途之特殊管道可讓考生進入警大就讀，
    乃至戌○○之辦公室詢問可否利用此管道讓一些人進入警大
    就讀，其所得之賄賂將分一部分與戌○○，經戌○○應允後
    ，戌○○與地○○二人遂共同基於對於違背職務之行為收受
    賄賂之概括犯意聯絡，於警大八十六年度二技班考前（指初
    試日期八十六年九月二十八日前，至於複試日期則為同年十
    月十五日），由地○○連續收受黃○○、宙○○、Ｅ○○、
    丁○○、未○○、巳○○、戊○○、Ｄ○○等八名考生之賄
    款各新台幣（下同）一百萬元（共計八百萬元），並於數日
    後之八十六年九月間某日，在警大旁之大崗國中對面倉庫之
    停車場內，交付內裝一百萬元及前開八名考生個人資料之一
    只塑膠袋予戌○○，所餘之七百萬元則均由地○○取得（見
    附表二之所示）。其有關各考生行賄及戌○○收賄之詳情如
    下：一、關於黃○○、宙○○與Ｆ○○部分：黃○○於八十
    六年間，係任內政部警政署保安警察第一總隊直屬中隊隊員
    ，調派於台灣警察專科學校（下稱警專）代理區隊長及擔任
    事務員職務（嗣因考取警大八十六年二技班，而於八十六年
    十一月二十四日調派內政部警政署保安警察第一總隊第五大
    隊隊員，惟於八十七年十二月十四日被免職），為依據法令
    從事公務之人員。隨長敏於八十六年間任職於雲林縣警察局
    北港分局警備隊擔任警員（已於八十七年十二月十四日被免
    職），亦為依據法令從事公務之人員。Ｆ○○於為本件行為
    時係任警專總隊部訓導，為依據法令從事公務之人員（於八
    十七年十二月十四日被免職）。Ｆ○○與黃○○原為警專同
    事，因黃○○於八十六年九月初報考警大八十六年度二技班
    時，耳聞有特殊管道可使考生考上警大就讀，乃與Ｆ○○談
    及此事，而Ｆ○○因與地○○係苗栗縣後龍鎮同鄉，且先前
    在中央警官學校就讀時曾由地○○授課，黃○○遂基於對於
    依據法令從事公務之人員，關於違背職務之行為行求賄賂之
    犯意，請Ｆ○○代向地○○聯絡；而Ｆ○○亦基於幫助黃○
    ○對於依據法令從事公務之人員，關於違背職務之行為行求
    賄賂之犯意，應允由其向地○○聯絡。嗣經Ｆ○○向地○○
    詢得其確有非屬正當方式之特殊管道可使考生順利考上警大
    ，惟每名考生須付一百萬元才能幫忙，Ｆ○○即以此告訴黃
    ○○，黃○○即基於對於依據法令從事公務之人員，關於違
    背職務之行為期約及交付賄賂之犯意聯絡，請Ｆ○○再與地
    ○○聯絡交款之時間及地點，而Ｆ○○亦基於幫助黃○○對
    於依據法令從事公務之人員，關於違背職務之行為期約並交
    付賄賂之犯意，由Ｆ○○與地○○約定交付賄款之時間、地
    點。黃○○因見已與地○○搭上線，乃將此情告知當時任警
    員，且同時亦有報考警大八十六年度二技班之兄嫂宙○○，
    宙○○經考慮後，亦決定要循此管道入學，乃與黃○○基於
    對於依據法令從事公務之人員，關於違背職務之行為行求、
    期約賄賂之犯意聯絡，由黃○○再請Ｆ○○幫忙向地○○詢
    問可否增加一人，而Ｆ○○亦基於幫助宙○○對於依據法令
    從事公務之人員，關於違背職務之行為行求及期約賄賂之犯
    意，代向地○○徵詢，經地○○同意後，黃○○遂與宙○○
    共同基於對於依據法令從事公務之人員，關於違背職務之行
    為交付賄賂之犯意聯絡，由宙○○分次將不知情之黃○○母
    親黃王滿子交付之一百二十萬元以及其自己由郵局定存解約
    所得之八十萬元，先匯入黃○○位於金融機構之帳戶內。再
    由黃○○於八十六年九月二十三日上午六時許，駕車自警專
    搭載Ｆ○○，Ｆ○○竟提升為共同基於對於依據法令從事公
    務之人員，關於違背職務之行為交付賄賂之犯意聯絡，與黃
    ○○共同攜帶現金二百萬元及黃○○與宙○○之個人基本資
    料，前往與地○○約定之台北市○○○路交流道附近啟聰學
    校門口，於抵達時，地○○早已在該處坐於自用小客車內等
    候。旋經Ｆ○○介紹黃○○與地○○認識後，黃○○乃坐入
    地○○自用小客車之右前座，將其預先備妥之現金二百萬元
    與其自己及宙○○之基本資料交付予地○○後離去。嗣經八
    十六年九月二十八日考試後，黃○○與宙○○二人果然順利
    通過考試，並進入警大就讀。二、關於Ｅ○○、丁○○、未
    ○○、巳○○、戊○○、Ｄ○○部分：Ｅ○○於為本件行為
    時係基隆市警察局第二分局警備隊警員（於八十七年十二月
    十四日被免職）；丁○○於為本件行為時係苗栗縣警察局苗
    栗分局北苗派出所警員（於八十七年十二月十四日被免職）
    ；未○○於為本件行為時係基隆市警察局第三分局警備隊警
    員（於八十七年十二月十四日被免職）；巳○○於為本件行
    為時係基隆市警察局第一分局忠二路派出所警員（於八十七
    年十二月十四日被免職）；戊○○於為本件行為時係台北縣
    警察局金山分局警備隊警員（於八十七年十二月十四日被免
    職）；Ｄ○○原係內政部警政署保安警察第一總隊第五大隊
    隊員，於八十六年七月一日調任內政部警政署航空警察局保
    安警察隊警員（於八十七年十二月十四日被免職），其等六
    人均為依據法令從事公務之人員。Ｅ○○、丁○○、未○○
    、巳○○、戊○○、Ｄ○○等六人均有報考八十六年度警大
    二技班考試，於八十六年九月二十八日警大二技班考試前，
    得知透過地○○有非屬正途之特殊管道可讓考生進入警大就
    讀，乃分別於八十六年九月二十八日考試前之八十六年九月
    間某日，在台灣北部地區，各基於對於依據法令從事公務之
    人員，關於違背職務之行為期約與交付賄賂之犯意，分別交
    付一百萬元予地○○，而地○○則於數日後之八十六年九月
    間某日，在警大旁之大崗國中對面倉庫之停車場內，將前揭
    收受之八百萬元賄款中之一百萬元及前開八名考生個人資料
    內裝於一只塑膠袋交付予戌○○，戌○○乃收受該賄款，所
    餘之七百萬元則均由地○○收受取得，嗣經八十六年九月二
    十八日考試後，Ｅ○○、丁○○、未○○、巳○○、戊○○
    、蔡俊格等六人與前揭之黃○○與宙○○二人共八人果然順
    利通過考試，並進入警大就讀。三、關於亥○○、但家齊、
    庚○○部分：亥○○於八十六年間係台北市政府警察局交通
    警察大隊中山分隊隊員（於八十七年八月十三日被免職）；
    但家齊於八十六年間係任台北市政府警察局文山第二分局興
    隆派出所警員（於八十七年十月二十八日辭職獲准）；庚○
    ○於八十六年間係任台北市政府警察局內湖分局西湖派出所
    警員（於八十七年十二月十五日被免職），均為依據法令從
    事於公務之人員。亥○○於八十六年間有報考當年度警大二
    技班考試，因其之前曾任識台北縣警察局汐止分局烘內派出
    所警員，經由其管區內居民郭秀媚之介紹認識當時任教於警
    大之戌○○，並漸熟悉，因而得知戌○○有不正管道可令考
    生進入警大就讀，遂於八十六年八月初，將此情告知亦有報
    考同一科系之警專第八期之同學但家齊，二人遂各基於對於
    依據法令從事公務之人員，關於違背職務之行為行求賄賂之
    犯意，由亥○○約戌○○在位於台北縣林口鄉○○○路○段
    八十九號之香榭儷舍大飯店（下稱香榭飯店）內用餐，並於
    席間詢問戌○○有關該管道所需之價碼，經戌○○以手指在
    餐桌上劃「」之字樣，示意每人需賄款五十萬元後，亥○
    ○與但家齊二人遂又各基於對於依據法令從事公務之人員，
    關於違背職務之行為期約與交付賄賂之犯意，復由亥○○與
    戌○○約妥交款之時間、地點。但家齊於得知此管道後，亦
    將欲行賄之金額、時間、地點告知其警專第八期同學庚○○
    ，要庚○○考慮是否要行賄及共同前往交款。於數日後，亥
    ○○搭載但家齊依約前往香榭飯店欲交付賄款予戌○○，途
    中但家齊告知亥○○已將行賄之事告知庚○○，並以電話詢
    問庚○○是否一同前往，經庚○○答稱將一同前往行賄後，
    再由亥○○以電話向戌○○告稱「將多一個同學要來」等語
    ，亥○○與但家齊二人遂各基於對於依據法令從事公務之人
    員，關於違背職務之行為交付賄賂之犯意，嗣亥○○與但家
    齊二人先到達香榭飯店門口，而戌○○稍後始駕車前來，亥
    ○○與但家齊二人遂至戌○○車上，經戌○○將該車輛往前
    開約二十公尺後，亥○○與但家齊即分別交付內裝現金五十
    萬元及其等個人基本資料之牛皮紙袋一個予戌○○（公訴人
    誤以亥○○係交付空牛皮紙袋），並由戌○○收受上揭賄款
    。約過十分鐘後，庚○○亦駕車前來，亦基於對於依據法令
    從事公務之人員，關於違背職務之行為交付賄賂之犯意，旋
    手持內裝現金五十萬元與其個人基本資料之黑色手提包下車
    ，並依亥○○之指示進入戌○○之前開車輛，由亥○○、但
    家齊二人介紹戌○○與庚○○認識後，亥○○與但家齊二人
    即離開戌○○之車內，而留庚○○與戌○○二人在車內，庚
    ○○遂將前開現金五十萬元與個人基本資料交付予戌○○，
    並由戌○○收受上揭賄款，而後四人即同至位於桃園縣龜山
    鄉○○○路三六八號醉鴛鴦海產店用餐。嗣經八十六年九月
    二十八日考試後，亥○○、但家齊與庚○○三人果然順利通
    過考試，並進入警大就讀。四、甲○○部分：甲○○於八十
    六年九月間為本件行為時係台中市警察局第一分局第三組警
    員，為依據法令從事公務之人員（於八十七年十二月十四日
    被免職）。甲○○因於八十六年九月間，與在該分局內實習
    亦為依據法令從事公務人員之王俊傑相識（王俊傑為戌○○
    之外甥，業經本院另以八十九年度上訴字第一八二六號判處
    有期徒刑七年，褫奪公權五年在案），而戌○○當時正任教
    警大，且負責該校當年度二年制技術系班招生委員會電子計
    算機作業組業務及電腦閱卷、核計考試成績、打印成績單等
    工作而屬依據法令從事於公務。因戌○○前曾要知悉其係以
    向考生收取金錢後，為考生修改電腦成績，使考生得以錄取
    之王俊傑為其仲介欲報考警大之考生，故王俊傑即與戌○○
    共同基於對於違背職務之行為，要求賄賂之犯意聯絡，由王
    俊傑詢問甲○○是否有意進入警大就讀，其有特殊門路可達
    成，惟代價為七十萬至八十萬元間，經甲○○表明有意願後
    ，王俊傑遂與戌○○聯繫，經確認每人之價碼為七十萬元後
    ，甲○○亦表示對此價碼同意，並基於對於依據法令從事公
    務之人員，關於違背職務之行為期約與交付賄賂之概括犯意
    ，於同年九月間某日，經由王俊傑之安排於台北縣林口鄉之
    香榭飯店與戌○○見面，經王俊傑引介後，甲○○告知戌○
    ○因其手頭不便僅先籌得四十萬元，餘款待日後再補足，經
    戌○○應允，甲○○遂將其所攜帶之現金四十萬元及個人資
    料交付予戌○○收受，並於兩日後，在警大門口外，將餘款
    三十萬元交付予王俊傑收受，而王俊傑亦將該三十萬元轉交
    予戌○○。嗣甲○○經八十六年九月二十八日考試後，果然
    順利通過考試，並進入警大就讀。五、關於鄭達麟、辰○○
    部分：鄭達麟（此共同行賄部分業經本院於更審前判處有期
    徒刑一年四月，褫奪公權三年確定）於八十六年間係台中市
    警察局刑事警察隊偵查員，為依據法令從事公務之人員（嗣
    於八十七年八月十三日被免職），與李三明（原係內政部警
    政署保安警察隊第七總隊員，亦為依據法令從事公務之人員
    ，已於八十七年八月十三日死亡，經台灣桃園地方法院檢察
    署檢察官簽結）二人係因李三明曾至鄭達麟之隊部訪友而相
    識，而李三明則因與戌○○（當時正任教警大且負責該校當
    年度二技班招生委員會電子計算機作業組業務及電腦閱卷、
    核計考試成績、打印成績單等工作而屬依據法令從事於公務
    之人員）有師生之誼熟識。於八十六年七月間，李三明得知
    鄭達麟有意報考警大八十六年度二技班考試，乃以電話向鄭
    達麟告稱其有門路可考上警大，鄭達麟得知該情後，即與李
    三明共同基於對於依據法令從事公務之人員，關於違背職務
    之行為行求賄賂之犯意聯絡，由李三明代為安排與戌○○見
    面，數日後，經李三明之引介，鄭達麟與戌○○在戌○○之
    辦公室內見面，三人隨後至林口交流道附近之某餐廳用餐，
    餐後鄭達麟在李三明之授意下，坐上戌○○駕駛之自用小客
    車內，戌○○乃以手指在方向盤上寫「」之字樣示意，鄭
    達麟明瞭其意後即下車，而與李三明即共同基於對於依據法
    令從事公務之人員，關於違背職務之行為期約與交付賄賂之
    犯意聯絡，並由李三明與戌○○約妥交款之時間、地點後，
    再由鄭達麟返家後籌措賄款。二天後，鄭達麟復經李三明之
    安排，與戌○○約於香榭飯店地下室停車場會合，鄭達麟則
    於李三明面前，交付賄款八十萬元及其個人資料予戌○○收
    受。嗣經八十六年九月二十八日考試後，鄭達麟果然順利通
    過考試，並進入警大就讀。辰○○於八十六年間係台北市政
    府警察局大安分局臥龍街派出所警員，為依據法令從事公務
    之人員（於八十七年十二月十五日被免職），其有意報考當
    年度警大二技班考試，因自李三明處得知有不正管道可讓考
    生考進警大就讀。乃於警大八十六學年度二技班八十六年九
    月二十八日考試前，與李三明共同基於對於依據法令從事公
    務之人員，關於違背職務之行為行求賄賂之犯意聯絡，由李
    三明代為查詢所需之賄款金額為九十萬元後，即與李三明共
    同基於對於依據法令從事公務之人員，關於違背職務之行為
    期約與交付賄賂之犯意聯絡，由李三明將辰○○於八十六年
    九月二十八日考試前在台灣地區所交付之九十萬元及辰○○
    之個人資料，於八十六年九月二十八日考試前之某日，趁戌
    ○○課餘之際，拿至戌○○辦公室內交付予戌○○。嗣經八
    十六年九月二十八日考試後，辰○○果然順利通過考試，並
    進入警大就讀。六、關於壬○○、辛○○部分：壬○○於八
    十六年間為本件行為時係彰化縣警察局二林分局警備隊隊員
    ，為依據法令從事公務之人員（嗣因考上警大八十六年度專
    修班，而於八十六年九月二十五日起調任內政部警政署保安
    警察第一總隊第五大隊隊員，於八十七年十二月十四日被免
    職）；辛○○（為壬○○之胞兄）於八十六年間係苗栗縣警
    察局大湖分局第三組巡官（於八十七年十二月十四日被免職
    ），為依據法令從事公務之人員，其曾於八十四年八月間至
    八十六年六月間就讀警大專修班，因而與戌○○有師生之誼
    進而熟識，並因此得知戌○○有不正管道可進入警大就讀。
    嗣壬○○報考警大八十六年度專修班考試，且自其胞兄辛○
    ○處得知戌○○有特殊管道可讓考生錄取，遂於八十六年七
    月十日、十一日警大八十六年度專修班考前之某日，與辛○
    ○共同基於對於依據法令從事公務之人員，關於違背職務之
    行為行求賄賂之犯意聯絡，由壬○○委其胞兄辛○○向戌○
    ○探尋該門路之行賄價碼，辛○○乃藉在校就讀之便，於八
    十六年七月十日考試前在台灣地區，與戌○○確認行賄價碼
    為每人六十萬元後轉知壬○○，壬○○遂與辛○○共同基於
    對於依據法令從事公務之人員，關於違背職務之行為期約與
    交付賄賂之犯意聯絡，由壬○○於於八十六年七月十日考試
    前在台灣地區將六十萬元（公訴人誤認係七十萬元）交付予
    辛○○，再由辛○○於於八十六年七月十日考試前某日，趁
    戌○○課後回警大辦公室之際，在戌○○辦公室內交該賄款
    及壬○○之個人年籍資料予戌○○收受。嗣經八十六年七月
    十日、十一日之考試後，壬○○果然順利通過考試，並進入
    警大就讀。七、關於莫上毅（原名申○○）、Ｂ○○、寅○
    ○部分：莫上毅（原名申○○）於為本件為時係台北市政府
    消防局大同分隊隊員，為依據法令從事公務之人員（於八十
    八年二月十日被免職），因報考八十六學年度警大二技班考
    試，而於得報考之時起至該類考試八十六年九月二十八日考
    試前之某日在台灣地區，基於對於依據法令從事公務之人員
    ，關於違背職務之行為期約與交付賄賂之犯意，而直接交付
    三十萬元（公訴人誤認係五十萬元以上）予戌○○收受，嗣
    經八十六年九月二十八日考試後，莫上毅（原名申○○）果
    然順利通過考試，並進入警大就讀。Ｂ○○於八十六年為本
    件行為時，係台中縣警察局交通警察隊第二組隊員，為依據
    法令從事公務之人員（於八十七年十二月十四日被免職），
    其於八十六年間，報名警大二技班考試，因其之前即已認識
    在該校任教而屬依據法令從事於公務者之戌○○，且知戌○
    ○有不正管道可以通過考試，竟基於對於依據法令從事公務
    之人員，關於違背職務之行為為期約與交付賄賂之犯意而決
    意行賄，於八十六年九月二十八日警大二技班考試前與戌○
    ○約定賄款金額，並於八十六年九月二十八日考試前，在台
    灣地區直接交付三十萬元（公訴人誤認係五十萬元以上）予
    戌○○收受。嗣經八十六年九月二十八日考試後，Ｂ○○果
    然順利通過考試，並進入警大就讀。寅○○於八十六年間為
    內政部警政署雪霸國家公園警察隊隊員，為依據法令從事公
    務之人員（其於考取警大八十六年度專修班後，調任內政部
    警政署保安警察第一總隊第五大隊隊員，於八十七年十二月
    十四日被免職），前經Ｂ○○之介紹，認識在警大任教而屬
    依據法令從事於公務之戌○○，因寅○○於八十六年間，有
    報名警大專修班考試，且知悉戌○○有不正管道可以通過考
    試，乃基於對於依據法令從事公務之人員，關於違背職務之
    行為為期約與交付賄賂之犯意而決意行賄，於八十六年七月
    十日、十一日考試前某日，與戌○○約定賄款金額，並於八
    十六年七月十日前，在台灣地區直接交付三十萬元（公訴人
    誤認係五十萬元以上）予戌○○收受。嗣經前開八十六年七
    月十日、十一日之考試後，寅○○果然順利通過考試，並進
    入警大就讀。八、關於乙○○部分：乙○○於為本件行為時
    係台北縣警察局海山分局第二組警員，為依據法令從事公務
    之人員（於考取警大八十六年度專修班後，調任內政部警政
    署保安警察第一總隊第五大隊隊員，於八十七年十二月十四
    日被免職），於八十六年間，經當時於台北縣警察局海山分
    局擔任巡官，為依據法令從事公務人員之鄭振豐介紹，認識
    當時任教於警大而屬依據法令從事於公務之戌○○。嗣乙○
    ○報名當年度警大專修班，因知悉戌○○有不正管道可讓考
    生錄取，乃基於對於依據法令從事公務之人員，關於違背職
    務之行為為期約與交付賄賂之犯意決意行賄，並委請鄭振豐
    幫忙，而鄭振豐竟與乙○○即基於對於依據法令從事公務之
    人員，關於違背職務之行為為期約與交付賄賂之犯意聯絡，
    鄭振豐為乙○○與戌○○約定賄款金額為三十萬元（公訴人
    誤認係五十萬元以上）及交付賄款之時間、地點後，再由乙
    ○○於八十六年七月十日、十一日考試前之某日在台灣地區
    將賄款三十萬元交付予鄭振豐依其與戌○○約定之八十六年
    七月十日前某日，在台灣地區轉交予戌○○收受。嗣經前開
    八十六年七月十日、十一日考試後，乙○○果然順利通過考
    試，並進入警大就讀。九、關於李憲德部分（有關李憲德所
    涉行賄罪嫌及變造公文書罪嫌，業經本院更審前以渠不知情
    判決無罪確定）：戌○○於警大八十六年度專修班考試八十
    六年七月十日、十一日初試後，依前揭專修班舞弊方法竄改
    考生成績分數之方式為李憲德竄改分數舞弊，而對於其主管
    之事務直接圖利李憲德不法之利益，使李憲德得以順利通過
    考試，並進入該年度之警大就讀專修班。十、戌○○於警大
    八十七年度二技班及大學部招生考試前（二者之考試日期均
    為八十七年七月十日、十一日），基於前開對於違背職務之
    行為收受賄賂之概括犯意，告知王俊傑、鄭達麟及亥○○等
    人，其運用電腦有門路可讓考生考上警大，僅向每名考生收
    取八十萬元之代價，至於向考生開價多少及從中賺取多少差
    價則由仲介者各憑本事等語，王俊傑、鄭達麟、亥○○等人
    因而萌生貪念，遂與戌○○共同基於對於違背職務之行為要
    求、期約及收受賄賂之犯意聯絡，自行找尋其他欲參加警大
    八十七年度二技班或大學部之考生。嗣鄭達麟將此情形轉知
    天○○（本係台北市政府警察局外事科警員，因於八十六年
    度考上警大二技班，而於該校就讀，嗣於八十七年八月十三
    日被免職）、Ｃ○○（非公務員）、甲○○，天○○即透過
    鄭達麟而與戌○○共同基於對於違背職務之行為收受賄賂及
    變造公文書之犯意聯絡，Ｃ○○則透過鄭達麟而與戌○○共
    同基於對於違背職務之行為收受賄賂之犯意聯絡，由天○○
    、Ｃ○○就其親友部分再行尋找欲參加警大八十七年度二技
    班或大學部之考生；天○○並將此情形告知黃○○，黃○○
    因其八十六年考取警大二技班係行賄一百萬元，乃欲賺取差
    價以彌補以前之支出，遂透過天○○、鄭達麟而與戌○○共
    同基於對於違背職務之行為收受賄賂之犯意聯絡，由黃○○
    仲介部分考生（有關渠等收受賄賂之情形，詳如附表三、四
    所示。又關於黃○○仲介考生部分，因檢察官認其係基於幫
    助同事行賄之故意，僅起訴黃○○共同交付賄賂而未就其收
    受賄賂罪提起公訴）。另甲○○於受鄭達麟告知仲介考生可
    從中賺取差價後，雖未有透過鄭達麟而與戌○○共同對於違
    背職務之行為收受賄賂及變造公文書（關於甲○○被訴共同
    收受賄賂部分，業經本院另行改判無罪），惟亦應癸○○（
    含陳志賢部分）、卯○○、酉○○、Ｇ○○等人之要求，為
    渠等交付賄款予鄭達麟轉交戌○○。嗣經八十七年七月十日
    、十一日考試完畢後，戌○○於八十七年七月二十四日凌晨
    一時三十分許，進入電算中心機房啟動計算大學部各科成績
    之程式（ＣＯＮＴ九三一一）、二技班各科成績之程式（Ｃ
    ＯＮＴ九三二一）進行各科成績計算，並啟動計算大學部總
    分程式（Ｔ九三一）及計算二技班總分程式（Ｔ九七三），
    以便計算總分，並啟動榜單列印程式（ＯＲＤＥＲ九八一、
    九八二、九八三、九八四）進行列印榜單，其乃趁機啟動其
    先前設定之ＲＥＭＮ程式，而依前述之方式竄改考生分數舞
    弊，其詳細內容如下：（一）戌○○透過鄭達麟直接仲介部
    分：鄭達麟於報考警大八十六年度二技班時，經李三明介紹
    行賄戌○○入學，因而與戌○○相識，嗣其於就讀警大二技
    班第六十四期後，與戌○○更加熟識，因其得知戌○○有意
    再如同警大八十六年度二技班考試時，向考生收取賄款，而
    於電腦上竄改考生之成績，使得行賄考生得以考上警大之方
    式賺取金錢，且戌○○亦曾明白向其表示僅向每名考生收取
    八十萬元之賄款，至於向考生開價多少及從中賺取多少差價
    則由仲介者自憑本事等語，鄭達麟因而與戌○○共同基於對
    於違背職務之行為收受賄賂及變造公文書之犯意聯絡，並基
    於概括之犯意，而由鄭達麟收受以下各考生交付之賄款：1
    、黃榮啟部分：黃榮啟（業經原審判處罪刑確定，於八十七
    年八月十三日被免職）於為本件行為時係新竹縣警察局竹北
    分局山崎派出所警員，為依據法令從事公務之人員，與鄭達
    麟係警專第九期同學。於八十七年二月間，經鄭達麟告知花
    一百二十萬元即有門路可考上警大八十七年度二技班就讀，
    黃榮啟乃基於對於依據法令從事公務之人員，關於違背職務
    之行為期約與交付賄賂之犯意，而向鄭達麟表明其行賄之意
    願，嗣於八十七年七月十日考試前依約在警大旁之小廟前與
    鄭達麟、戌○○會合，由鄭達麟引介黃榮啟與戌○○認識後
    ，黃榮啟乃將現金一百二十萬元及個人資料交付予戌○○收
    受後離去，戌○○則於黃榮啟離去後，在該處將其中之賄款
    抽出四十萬元分予鄭達麟，嗣經八十七年七月十日、十一日
    考試，黃榮啟果然順利通過初試，惟因警大查覺該考試有舞
    弊情事，黃榮啟於八十七年八月七日複試時則未通過。2、
    曾梓卿部分：曾梓卿（業經原審判處罪刑確定，於八十七年
    八月十三日被免職）於為本件行為時係係內政部警政署國道
    公路警察局第五警察隊隊員為依據法令從事公務之人員，與
    鄭達麟亦係警專第九期同學。於八十六年底，曾至鄭達麟位
    於台南縣新市鄉之家中詢問準備考試之道，經鄭達麟告知有
    辦法可讓其考上警大，但需將金錢備妥等語。嗣於八十七年
    二月間，曾梓卿經鄭達麟邀約至警大校門口見面後，二人至
    「華夏大飯店」（位於桃園縣龜山鄉○○○路二十八號）內
    與戌○○會合用餐，席間鄭達麟向曾梓卿介紹稱戌○○有辦
    法可讓其進入警大就讀，戌○○隨後以筷子在餐桌上寫「１
    ２０」之字樣後即暫時離位，曾梓卿即詢問鄭達麟該舉止係
    何用意，鄭達麟乃告知係要其準備一百二十萬元之意思，曾
    梓卿乃基於對於依據法令從事公務之人員，關於違背職務之
    行為期約與交付賄賂之犯意，而向鄭達麟表明其行賄之意願
    ，並在鄭達麟之安排下，於一週後，與鄭達麟、戌○○二人
    在香榭飯店內會合用餐，由曾梓卿將該現金一百二十萬元及
    其個人資料裝於手提袋內交付予戌○○收受，戌○○並於用
    餐後，在該飯店地下停車場內，趁曾梓卿未注意之際，將其
    中賄款抽出四十萬元分予鄭達麟，嗣經八十七年七月十日、
    十一日考試，曾梓卿果然順利通過初試，惟因警大該考試有
    舞弊情事，曾梓卿於八十七年八月七日複試時則未通過。3
    、Ｃ○○、劉建邦、陳國民部分：Ｃ○○係非公務人員，亦
    非受公務機關委託承辦公務之人員，與鄭達麟係高中同學，
    於八十七年一月間，至鄭達麟位於台南縣新市家中拜訪，得
    知鄭達麟正在警大二技班就讀，乃告訴鄭達麟其胞弟劉建邦
    （當時服務於台北市政府警察局大安分局和平東路派出所，
    為依據法令從事公務之人員，於八十七年八月十三日被免職
    ，經原審判處罪刑確定）。因鄭達麟有與戌○○共同基於對
    於違背職務之行為，要求賄賂之概括犯意聯絡，遂由鄭達麟
    告知Ｃ○○有門路可考上警大，但需一百二十萬元，Ｃ○○
    返家後即將此情轉知劉建邦。迄八十七年五月間，劉建邦幾
    經考慮後決意行賄，Ｃ○○、劉建邦乃基於對依據法令從事
    公務之人員，關於違背職務之行為期約與交付賄賂之犯意聯
    絡，由Ｃ○○聯絡鄭達麟，告知錢已備妥，嗣再由鄭達麟偕
    同Ｃ○○、劉建邦兄弟二人至戌○○位於警大校內之辦公室
    ，並引介雙方認識。Ｃ○○與劉建邦二人在確認此管道確屬
    可行後，即於四天後，由鄭達麟陪同Ｃ○○至戌○○之前開
    辦公室內，再由Ｃ○○將現金一百二十萬元及劉建邦之個人
    資料交付予戌○○收受，戌○○則於Ｃ○○離去後，在辦公
    室內將其中之賄款抽出四十萬元分予鄭達麟。嗣經八十七年
    七月十日、十一日考試，劉建邦果然順利通過初試，惟於八
    十七年八月七日複試時則未通過。Ｃ○○因前開之行賄行為
    已知此管道行賄之價碼，嗣得知戌○○僅向每名考生收取八
    十萬元之賄款，至於向考生開價多少及從中賺取多少差價則
    由仲介者各憑本事，且鄭達麟已從仲介劉建邦之過程中賺取
    差額四十萬元，Ｃ○○乃向鄭達麟抱怨，鄭達麟自覺不好意
    思，即向Ｃ○○稱若其有辦法仲介考生，將不賺取差額，讓
    其亦有賺錢機會。Ｃ○○因而萌生貪念，於八十七年七月十
    日、十一日之警大二技班初試（即筆試）前二、三日，北上
    找劉建邦，而認識當時在場與劉建邦同為警專同學之陳國民
    （業經原審判處罪刑確定，於八十七年八月十三日被免職）
    ，陳國民於為本件行為時係內政部警政署國道公路警察局第
    一警察隊隊員，為依據法令從事公務之人員，因其亦亟希望
    進入警大就讀，Ｃ○○即透過鄭達麟而與戌○○共同基於對
    於違背職務之行為要求賄賂之犯意聯絡，由Ｃ○○於上開考
    試後不數日，即以電話向陳國民稱有此管道可進入警大，惟
    陳稱係因筆試已舉行過了，故價錢較高，每名需賄款一百四
    十五萬元云云。陳國民乃基於對於依據法令從事公務之人員
    ，關於違背職務之行為期約與交付賄賂之犯意，而應允行賄
    ，並於同年七月十六日通知Ｃ○○至其所任職位於台北縣泰
    山鄉大坑村一號之內政部警政署國道公路警察局第一隊隊部
    之車輛保養廠內收取現金一百四十五萬元及陳國民之個人資
    料。嗣Ｃ○○於收得前開賄款後，即趁機將其中之六十五萬
    元抽出，並即聯絡鄭達麟在台北市松山機場門口碰面，而鄭
    達麟則約戌○○至該處取款。當晚約九時許，戌○○駕車至
    松山機場門口後，Ｃ○○與鄭達麟二人即搭上戌○○之自用
    小客車後，Ｃ○○旋將該八十萬元與陳國民之個人資料交付
    予戌○○後下車離去。嗣上開考試初試成績放榜時，陳國民
    果然順利通過初試，惟因警大查覺該考試有舞弊情事，陳國
    民於八十七年八月七日複試時則未通過。4、陳游介、吳順
    正部分：陳游介（經原審判刑確定，於八十七年八月十三日
    被免職）於為本件行為時係台北市政府警察局交通警察大隊
    中正第二分隊隊員，為依據法令從事公務之人員，與鄭達麟
    係警專第九期同學。於八十七年二月間，經鄭達麟告知稱有
    門路可考上警大二技班，但須花一百二十萬元等語，嗣陳游
    介於八十七年三月間，將此情形告知其警專之同期同學吳順
    正（經原審判刑確定，於八十七年八月十三日被免職），吳
    順正於為本件行為時係台北市政府警察局交通警察大隊中正
    第一分隊隊員，為依據法令從事公務之人員，陳游介並與吳
    順正商討行賄之事宜，認為可行，渠二人乃共同基於對於依
    據法令從事公務之人員，關於違背職務之行為期約與交付賄
    賂之犯意聯絡，而與鄭達麟聯絡，由鄭達麟聯絡交付賄款事
    宜。迄八十七年三月底某日晚間，陳游介與吳順正二人相偕
    至警大校門口與鄭達麟會合後，由鄭達麟引導至戌○○之辦
    公室內，經鄭達麟引介雙方認識後，陳游介與吳順正二人即
    各將現金一百二十萬元及個人資料置於茶桌上交付予戌○○
    收受。戌○○則俟渠二人離去後，在該處將其中之賄款各抽
    出四十萬元分予鄭達麟。嗣經八十七年七月十日、十一日考
    試，陳游介與吳順正二人果然順利通過初試，惟因警大查覺
    該考試有舞弊情事，陳游介與吳順正於八十七年八月七日複
    試時則均未通過。5、劉勝祥、陳和敬部分：劉勝祥（業經
    原審判處罪刑確定，於八十七年八月十三日被免職）於為本
    件行為時係內政部警政署保安警察第四總隊第二大隊隊員，
    為依據法令從事公務之人員，與鄭達麟係警專第九期同學。
    於八十七年六月間，經鄭達麟告知花一百二十萬元即有門路
    可考上警大二技班，要劉勝祥考慮看看。約一星期後，鄭達
    麟再以電話詢問劉勝祥之意願，劉勝祥乃基於對於依據法令
    從事公務之人員，關於違背職務之行為期約與交付賄賂之犯
    意而應允行賄，並與鄭達麟約妥交付賄款地點。約三天後，
    劉勝祥即依約至警大第四停車場內與鄭達麟會合，並由鄭達
    麟聯絡戌○○前來取款。嗣戌○○隨即開車前來取走劉勝祥
    交付之現金一百二十萬元及劉勝祥之個人資料後離去。鄭達
    麟則於劉勝祥離開後，至戌○○之辦公室內分取四十萬元之
    賄款。陳和敬（業經原審判處罪刑確定，於八十七年八月十
    三日被免職）於為本件行為時係內政部警政署保安警察第四
    總隊第二大隊隊員，為依據法令從事公務之人員，於八十七
    年七月間，因劉勝祥告知陳和敬稱鄭達麟有前開門路可考上
    警大二技班，陳和敬乃基於對於依據法令從事公務之人員，
    關於違背職務之行為行求賄賂之犯意，與鄭達麟聯絡，經確
    認代價係一百二十萬元後，遂基於對於依據法令從事公務之
    人員，關於違背職務之行為期約與交付賄賂之犯意表示要行
    賄，並於七月間某日開車北上，與人在警大之鄭達麟聯絡，
    經鄭達麟與戌○○商討交付賄款之方法後，鄭達麟即回電陳
    和敬要其駕車至林口交流道附近之香榭飯店地下室停車場等
    候，戌○○會至該處收取賄款等語。嗣後戌○○駕車至該處
    ，經確認陳和敬之車號、身分後，上車收取陳和敬交付之賄
    款一百二十萬元與陳和敬之個人資料後即駕車離去。鄭達麟
    並於當日至戌○○辦公室內分取其中之四十萬元賄款。嗣經
    八十七年七月十日、十一日考試，劉勝祥與陳和敬二人果然
    順利通過初試，惟因警大查覺該考試有舞弊情事，劉勝祥與
    陳和敬於八十七年八月七日複試時則均未通過。6、白栖伯
    （公訴人誤載為白栖柏）、白喬寧、白喬維部分：白栖伯（
    業經判處罪刑確定，於八十七年十二月十四日被免職）於為
    本件行為時係台中市警察局刑事警察隊經濟組偵查員，為依
    據法令從事公務之人員，其與鄭達麟前係同事關係，於八十
    七年五月前之某日，因得知鄭達麟有門路可讓考生考上警大
    二技班及大學部就讀，且行賄之價碼係每人一百二十萬元。
    而其有長子白喬寧（業經判決無罪確定，當時係內政部警政
    署保安警察第六總隊第二大隊隊員，為依據法令從事公務之
    人員，於八十七年八月十三日被免職）欲報考警大二技班、
    次子白喬維（業經判決無罪確定，非公務員，亦非受公務機
    關委託承辦公務之人員）欲報考警大大學部，乃告知其妻曾
    日紅（非公務員，亦非受公務機關委託承辦公務之人員，於
    台灣桃園地方法院檢察署檢察官偵查中自首，業經該署檢察
    官為不起訴處分確定），經白栖伯與曾日紅商議後，二人遂
    共同基於對於依據法令從事公務之人員，關於違背職務之行
    為行求賄賂之犯意聯絡，於八十七年六月初，向鄭達麟表示
    決定以此行賄途徑讓其子白喬寧與白喬維分別報考進入警大
    就讀二技班與大學部。雙方談妥後，白栖伯與曾日紅遂共同
    基於對於依據法令從事公務之人員，關於違背職務之行為期
    約與交付賄賂之犯意聯絡，與鄭達麟約定交付賄款之時間、
    地點，而後於八十七年六月初某日，白栖伯依約開車載曾日
    紅至警大校門口與鄭達麟會合，經鄭達麟與戌○○聯絡後，
    戌○○要鄭達麟偕同白栖伯、曾日紅夫婦至警大旁之小廟前
    等候，戌○○旋即開車前來，經鄭達麟引介雙方認識後，曾
    日紅即將現金二百四十萬元及其子白喬寧、白喬維之姓名資
    料交予戌○○收受，並於交付後隨即離去。鄭達麟隨後至戌
    ○○之辦公室內分取八十萬元賄款。嗣經八十七年七月十日
    、十一日考試，白喬寧與白喬維二人果然分別順利通過警大
    八十七年度二技班與大學部初試，惟因警大查覺該考試有舞
    弊情事，白喬寧於八十七年八月七日複試時則未通過，白喬
    維於八十七年八月五日複試時亦未通過。7、陳世賢部分：
    陳世賢（業經原審判處罪刑確定，於八十七年八月十三日被
    免職）於為本件行為時係台南市警察局第四分局警備隊警員
    ，為依據法令從事公務之人員，與鄭達麟係警專九期同學。
    於八十七年三月初，前往鄭達麟位於台南縣新市鄉之家中拜
    訪，並相詢準備警大二技班考試之方法，經鄭達麟告知只要
    準備一些錢，警大有一個「郭主任」即有辦法可幫助其考上
    警大。陳世賢即於同月底，經鄭達麟之安排，在警大附近之
    某餐廳內與戌○○見面用餐，其間，戌○○告知陳世賢要幫
    忙需要準備一百二十萬元，若沒考上可退錢，陳世賢幾經考
    慮後，乃基於對於依據法令從事公務之人員，關於違背職務
    之行為期約與交付賄賂之犯意而決定以一百二十萬元行賄，
    並希望循此管道行賄進入警大就讀，惟因經濟能力實在有限
    ，乃與鄭達麟商量能否將價碼降低，鄭達麟因與陳世賢私交
    甚篤，故應允僅收取八十萬元，而不賺取差價，但告知陳世
    賢對外談起時，仍應說是付款一百二十萬元等語。嗣於同年
    四月底，陳世賢趁鄭達麟回家之際，在台南市附近之某泡沫
    紅茶店內交付現金三十萬元及五十萬元之支票一紙予鄭達麟
    ，鄭達麟即於翌日至戌○○之辦公室內，將該現金三十萬元
    及五十萬元之支票一紙交予戌○○。嗣經八十七年七月十日
    、十一日考試，陳世賢果然順利通過初試，惟因警大查覺該
    考試有舞弊情事，陳世賢於八十七年八月七日複試時則未通
    過。8、林榮祥部分：林榮祥（業經原審判處罪刑確定，於
    八十七年十二月十四日被免職）於為本件行為時係桃園縣警
    察局大園分局大園派出所警員，為依據法令從事公務之人員
    ，與鄭達麟係警專第九期同學。自八十七年五、六月間起，
    因鄭達麟常至大園派出所內找其談天而熟識，八十七年五、
    六月間之某日，鄭達麟向林榮祥告稱其有門路花一百二十萬
    元即可考上警大二技班就讀等語，林榮祥幾經考慮後，雖基
    於對於依據法令從事公務之人員，關於違背職務之行為期約
    與交付賄賂之犯意而決定以一百二十萬元行賄，惟嗣後因手
    頭不便而希望鄭達麟降低價碼，鄭達麟因與林榮祥私交甚篤
    ，乃應允僅收取八十萬元，而不賺取差價。迄同年六月間，
    林榮祥依約至警大第四停車場內交現金八十萬元予鄭達麟收
    受後離去，鄭達麟隨即至戌○○辦公室內交付八十萬元及林
    榮祥之個人資料予戌○○收受。惟嗣後因另有同姓名之林榮
    祥考生應考，致生錯誤，林榮祥因而未能上榜，鄭達麟遂於
    警大八十七年度二技班初試（即筆試）成績放榜後，與戌○
    ○在華夏飯店內，將八十萬元交還予一同前來用餐之林榮祥
    。9、李文忠、李三和部分：李文忠（經原審判處罪刑確定
    ，於八十七年八月十三日被免職）於為本件行為時係台北市
    政府警察局松山分局警備隊警員，為依據法令從事公務之人
    員，與李三和之胞兄李三明（原係內政部警政署保安警察隊
    第七總隊隊員，為依據法令從事公務之人員，業已死亡，另
    經台灣桃園地方法院檢察署檢察官簽結）私交甚篤，於八十
    七年六月間，因李三明至李文忠位於台北市○○路之住處談
    天，並告知其有管道可考上警大二技班，惟所需價碼約為一
    百一十萬元，但實際需多少賄款尚要問問看等語。李文忠得
    知後，遂與李三明共同基於對於依據法令從事公務之人員，
    關於違背職務之行為行求賄賂之犯意，請李三明再將所需金
    額問清楚，嗣後李三明再至李文忠住處時，李文忠乃先交付
    現金一百一十萬元予李三明，李三明隨即將該現金一百一十
    萬元及記載李文忠姓名、服務單位之紙條一張交予其知情之
    胞弟李三和（業經判處罪刑確定，非公務員，亦非受公務機
    關委託承辦公務之人員），李三和明知前開款項係李文忠為
    使公務人員為違背職務行為所交付之賄款，竟與李三明、李
    文忠共同基於犯意之聯絡，將該筆賄款存入其帳戶內，嗣經
    李三明與戌○○聯絡確認行賄之價碼為八十萬元後，李三和
    、李三明與李文忠即共同基於對於依據法令從事公務之人員
    ，關於違背職務之行為期約與交付賄賂之犯意，由李三明告
    知李文忠以其所交付之一百十萬元中之八十萬元支付賄款，
    所餘之三十萬元，事後再由李文忠向李三和拿回。嗣因李三
    明沒有時間至警大交付該賄款予戌○○，乃以電話告知當時
    人在台南縣新市鄉家中之鄭達麟有關本件行賄始末，並要鄭
    達麟於北上返回警大前，先與李三和聯絡，李三和會將該賄
    款及李文忠之個人資料交付，請鄭達麟轉交予戌○○，鄭達
    麟明知該款項係李文忠為使公務人員為違背職務行為所交付
    之賄款，竟與李三明、李文忠共同基於犯意之聯絡，答應李
    三明代為轉交該筆賄款，且於其將北上返回警大之際，依約
    以電話告知李三和，二人遂約定在南崁交流道附近之長榮大
    樓前會合，見面後，李三和乃將賄款現金八十萬元及載有李
    文忠年籍資料之紙條交付予鄭達麟，鄭達麟於回到警大後，
    亦將該賄款及載有李文忠年籍資料之紙條交付予戌○○收受
    ，嗣經八十七年七月十日、十一日考試，李文忠果然順利通
    過初試，惟因警大查覺該考試有舞弊情事，李文忠於八十七
    年八月七日複試時則未通過。10、陳志弘部分：陳志弘（經
    原審判處罪刑確，非公務員，亦非受公務機關委託承辦公務
    之人員）係鄭達麟之妻舅，有意報考警大八十七年度大學部
    就讀，而於八十七年六月間，因鄭達麟告稱只要準備一百二
    十萬元即可考上警大就讀等語。陳志弘遂基於對於依據法令
    從事公務之人員，關於違背職務之行為期約與交付賄賂之犯
    意而決定行賄，並於八十七年七月十日、十一日警大大學部
    考試後，於八十七年七月十三日自台中縣龍井鄉某郵局帳戶
    內匯款一百二十萬元至鄭達麟於台南縣新市鄉郵局之帳戶內
    ，交付予鄭達麟收受，鄭達麟乃於當日至該郵局提領該一百
    二十萬元，並於回到警大時，攜至戌○○之辦公室內，將其
    中之八十萬元賄款及陳志弘之個人資料交付予戌○○收受，
    鄭達麟則從中賺取四十萬元。嗣於警大八十七年度大學部筆
    試成績放榜時，陳志弘果然順利通過，惟因警大查覺該考試
    有舞弊情事，陳志弘於八十七年八月五日複試時則未通過。
    （二）戌○○透過鄭達麟、天○○轉仲介部分：1、丑○○
    、子○○部分：天○○於為本件行為時係台北市政府警察局
    外事科警員，為依據法令從事公務之人員（於八十七年八月
    十三日被免職），同時亦係警大二技班第六十四期學生，與
    鄭達麟係同班同學。於八十七年二月下旬，天○○因與鄭達
    麟住同一宿舍寢室而熟識，因天○○常於宿舍內觀看股票行
    情節目，鄭達麟因而得知天○○從事股票買賣。迄八十七年
    三月間某日，鄭達麟在寢室內向天○○告稱：「我報一條路
    可以給你賺錢，玩股票賺錢太慢了」等語，而向天○○告知
    警大二技班考試，透過警大電算中心主任戌○○，有後門可
    走，從中仲介者有「傭金」可抽，而此管道之上手僅向每名
    考生收取八十萬元之賄款，至於向考生開價多少及從中賺取
    多少差價，則由仲介者各憑本事等情。天○○於得悉此一訊
    息後，初則基於幫助同事或同學之意思，旋將此事告知當時
    亦任職於台北市政府警察局外事科警員同事丑○○，丑○○
    為依據法令從事於公務之人員（於八十七年八月十三日被免
    職），天○○亦告知任職於台北市政府警察局大安分局偵查
    員之警專第十期同學子○○（於八十七年八月十三日被免職
    ），經丑○○與子○○二人於翌日同至警大警政博物館內與
    天○○會面，由天○○再告知此管道之行賄價碼為八十萬元
    後，子○○、丑○○遂共同基於對於依據法令從事公務之人
    員，關於違背職務之行為期約與交付賄賂之犯意而決定行賄
    ，委由天○○為其等交付賄款，天○○竟與子○○、丑○○
    遂共同基於對於依據法令從事公務之人員，關於違背職務之
    行為期約與交付賄賂之犯意，天○○並基於概括之犯意，同
    意子○○、丑○○委其為其等交付賄款，丑○○稱稍後再交
    付賄款（於丙○○部分敘述）。經數日後之某日，子○○即
    至警大校門口之會客室內交付現金八十萬元予天○○，天○
    ○隨即回到寢室內將該八十萬元及子○○之年籍資料交予與
    戌○○本有基於對於違背職務之行為要求賄賂及變造公文書
    之犯意聯絡之鄭達麟收受，再由鄭達麟轉交予戌○○。丙○
    ○（於八十七年八月十三日被免職）於為本件行為時係台北
    市政府警察局大安分局臥龍街派出所警員，為依據法令從事
    公務之人員，因於八十七年五月間，自其好友丑○○處得知
    天○○有前揭之行賄管道，遂要丑○○詢問天○○是否尚有
    名額，天○○答以因考期甚近，需賄款一百萬元始可等語，
    嗣經丑○○轉知丙○○後，丙○○認為可行，遂與丑○○共
    同基於對於依據法令從事公務之人員，關於違背職務之行為
    期約與交付賄賂之犯意聯絡而決定行賄，嗣後丑○○與丙○
    ○二人依約與天○○在警大之第四停車場內會合交款，丑○
    ○與丙○○二人即在車內書寫其等之個人資料，並連同丑○
    ○攜帶之四十萬元（公訴人認丑○○當時係攜帶八十萬元）
    、丙○○攜帶一百萬元共計一百四十萬元交予天○○，天○
    ○回至到寢室後，向鄭達麟借款二十萬元，將其向丑○○、
    丙○○收得之一百四十萬元補齊至一百六十萬元後（此際屬
    天○○為丑○○共同行賄而墊款四十萬元，係其與丑○○間
    另成立債權債務關係，仍應認定丑○○與受賄者鄭達麟、戌
    ○○係期約與交付賄賂八十萬元），連同丑○○、丙○○之
    個人資料交付予鄭達麟收受，由鄭達麟轉交予戌○○收受，
    而戌○○於收得賄款後，即利用其於八十六年在閱卷電腦上
    所設定之REMN程式於主機啟動核算成績時，依據其先前所輸
    入之考生准考證號碼或姓名，竄改各該考生之各科成績分數
    或資績分數，使各該考生得以達到錄取標準，因而變造其他
    同仁依職務所鍵入原本屬於正確之前開考生成績。嗣經八十
    七年七月十日、十一日考試，子○○、丑○○果然順利通過
    初試，惟因警大查覺該考試有舞弊情事，子○○、丑○○於
    八十七年八月七日複試時均未通過。2、玄○○、Ａ○○（
    原名黃永文）、己○○、楊式偉、丙○○部分：天○○因見
    利潤甚豐，遂起貪念，透過鄭達麟與戌○○共同基於對於違
    背職務之行為收受賄賂及變造公文書之犯意聯絡，並基於概
    括之犯意，於八十七年四月間，連續自玄○○、Ａ○○、己
    ○○、楊式偉（天○○就以上四人均各賺取差價十萬元）、
    丙○○（天○○就此賺取差價二十萬元）等五人處，收受賄
    賂後，交由鄭達麟轉交予戌○○收受。而戌○○於收得賄款
    後，即利用其於八十六年在閱卷電腦上所設定之ＲＥＭＮ程
    式於主機啟動核算成績時，依據其先前所輸入之考生准考證
    號碼或姓名，竄改各該考生之各科成績分數或資績分數，使
    各該考生得以達到錄取標準，因而變造其他同仁依職務所鍵
    入原本屬於正確之前開考生成績。詳情如下：玄○○部分
    ：玄○○於為本件行為時係台北縣警察局海山分局新海派出
    所警員，為依據法令從事公務之人員（於八十七年八月十三
    日被免職），與天○○為警專第十期同學，因得知天○○有
    門路可考上警大，而於八十七年四月間某日與天○○聯絡，
    經天○○與鄭達麟商量價錢後，天○○即於八十七年四月間
    ，向玄○○告稱「雖之前子○○之行賄價碼為八十萬元，惟
    現在離考期較近，行賄名額將滿，為求保障，行賄價碼需為
    九十萬元」等語。嗣玄○○即基於對於依據法令從事公務之
    人員，關於違背職務之行為期約與交付賄賂之犯意而決定行
    賄，並於二日後至警大學生宿舍（警賢樓）旁，交付一個內
    裝現金九十萬元及其個人資料之黑色背包予天○○收受後離
    去。天○○回到寢室後，則僅將其中之八十萬元及玄○○之
    個人資料交付予鄭達麟收受，再由鄭達麟轉交予戌○○。嗣
    經八十七年七月十日、十一日考試，玄○○果然順利通過初
    試，惟警大查覺該考試有舞弊情事，玄○○於八十七年八月
    七日複試時則未通過。Ａ○○（原名黃永文）、己○○部
    分：Ａ○○於為本件行為時係台北市政府警察局大安分局警
    備隊警員，為依據法令從事公務之人員（於八十七年八月十
    三日被免職）、己○○於為本件行為時係台北市政府警察局
    大安分局第二組警員，為依據法令從事公務之人員（於八十
    七年八月十三日被免職），八十七年四月間二人因自丑○○
    處得知原在台北市政府警察局大安分局服務之天○○有門路
    可考上警大，遂共同基於對於依據法令從事公務之人員，關
    於違背職務之行為行求賄賂之犯意聯絡，向與鄭達麟及戌○
    ○共同基於對於違背職務之行為收受賄賂及變造公文書有概
    括犯意聯絡之天○○確認行賄價碼為每人九十萬元後，Ａ○
    ○及己○○二人遂共同基於對於依據法令從事公務之人員，
    關於違背職務之行為期約與交付賄賂之犯意聯絡而決定行賄
    ，並各準備九十萬元，於同年四月間某日駕車至警大找天○
    ○，且渠二人為求慎重起見，要求天○○引見上手，天○○
    即安排Ａ○○及己○○二人與鄭達麟在學生宿舍（警光樓）
    洽談，經確認此行賄管道無誤後，Ａ○○、己○○、天○○
    及鄭達麟四人即一同至停車場內，由Ａ○○、己○○二人在
    其車內各取出現金九十萬元及個人資料交付予鄭達麟，鄭達
    麟則在Ａ○○、己○○二人離去後，在寢室內拿出二十萬元
    之賄款予天○○收受，並將所餘之一百六十萬元轉交予戌○
    ○。嗣經八十七年七月十日、十一日考試，Ａ○○、己○○
    二人果然均順利通過初試，惟因警大查覺該考試有舞弊情事
    ，Ａ○○、己○○於八十七年八月七日複試時則均未通過。
    楊式偉部分：楊式偉於為本件行為時係台北市政府警察局
    大同分局偵查員，為依據法令從事公務之人員（業經原審判
    處罪刑確定，於八十七年八月十三日被免職），因於八十七
    年四月初至警大拜訪正在警大二技班就讀之警專十期同學天
    ○○，並要天○○代為探詢有無門路可以考上警大，天○○
    遂基於上述與鄭達麟及戌○○共同對於違背職務之行為收受
    賄賂及變造公文書之概括犯意聯絡，向楊式偉告稱其有門路
    可考上警大，若準備一百二十萬元就保證考得上等語，楊式
    偉則答稱待其考慮後再行回覆。嗣天○○以電話詢問楊式偉
    之意願，楊式偉則基於對於依據法令從事公務之人員，關於
    違背職務之行為期約賄賂之犯意向天○○答稱其僅有能力籌
    得九十萬元，而要求減價為九十萬元，經天○○應允後，楊
    式偉遂基於對於依據法令從事公務之人員，關於違背職務之
    行為交付賄賂之犯意，於八十七年五月下旬，依約駕車至警
    大之停車場內與天○○會合，並於該處交付現金九十萬元及
    個人資料予天○○。天○○於回至寢室後，則僅將其中之八
    十萬元交付予鄭達麟收受，再由鄭達麟轉交予戌○○收受。
    嗣經八十七年七月十日、十一日考試，楊式偉果然順利通過
    初試，惟因警大查覺該考試有舞弊情事，楊式偉於八十七年
    八月七日複試時則未通過。丙○○部分：丙○○於為本件
    行為時係台北市政府警察局大安分局臥龍街派出所警員，為
    依據法令從事公務之人員（於八十七年八月十三日被免職）
    ，因於八十七年五月間，自其好友丑○○處得知天○○有前
    揭之行賄管道，遂要丑○○詢問天○○是否尚有名額，天○
    ○遂基於上述與鄭達麟及戌○○共同對於違背職務之行為收
    受賄賂及變造公文書之概括犯意聯絡，答以因考期甚近，需
    賄款一百萬元始可等語，嗣經丑○○轉知丙○○後，丙○○
    認為可行，遂與丑○○共同基於對於依據法令從事公務之人
    員，關於違背職務之行為期約與交付賄賂之犯意聯絡而決定
    行賄，嗣後丑○○與丙○○二人依約與天○○在警大之第四
    停車場內會合交款，丑○○與丙○○二人即在車內書寫其等
    之個人資料，並連同丑○○攜帶之四十萬元（公訴人誤認丑
    ○○當時係攜帶八十萬元）、丙○○攜帶一百萬元共計一百
    四十萬元交予天○○，天○○回至到寢室後，向鄭達麟借款
    二十萬元，將其向丑○○、丙○○收得之一百四十萬元補齊
    至一百六十萬元後，連同丑○○、丙○○之個人資料交付予
    鄭達麟收受，由鄭達麟轉交予戌○○收受，嗣經八十七年七
    月十日、十一日考試，而丙○○未通過初試。3、天○○再
    透過黃○○仲介徐銘鴻、魏志原、賴文良、蔡博元、彭志豪
    、李志恆部分：天○○除自行尋找前揭欲報考警大二技班之
    考生外，並基於上述與鄭達麟及戌○○共同對於違背職務之
    行為收受賄賂及變造公文書之概括犯意聯絡，將此訊息告知
    其警大二技班第六十四期同班同學黃○○（黃○○關於仲介
    警大八十七年度二技班部分，公訴人認其涉犯貪污治罪條例
    第十一條第一項之交付賄賂罪、刑法第二百十一條之變造公
    文書罪嫌部分，而未就其共同對於違背職務之行為收受賄賂
    罪提起公訴；嗣經原審認其所為，應係與天○○透過鄭達麟
    而與戌○○共犯貪污治罪條例第四條第一項第五款之對於違
    背職務之行為收受賄賂罪，而非犯同條例第十一條第一項之
    行賄罪；且此部分與公訴人起訴認黃○○所犯為同條例第十
    一條第一項行賄罪之基本事實不一，自屬無從變更檢察官所
    引應適用之法條；而就被告黃○○此部分所為予以諭知無罪
    ，並敘明俟判決確定後，另行移送台灣桃園地方法院檢察署
    檢察官偵辦等；經本院更審前判決駁回上訴後，未據檢察官
    上訴，該部分已確定），而黃○○因於八十六年度係行賄進
    入警大二技班，已知悉警大電算中心主任戌○○有後門可走
    ，而戌○○僅向每名考生收取八十萬元之賄款，且因有同事
    徐銘鴻等人欲報考警大八十七年度二技班，遂擬藉此機會賺
    取差價，而與天○○透過鄭達麟而與戌○○共同基於對於違
    背職務之行為收受賄賂之犯意聯絡，並基於概括之犯意，連
    續介紹徐銘鴻、魏志原、賴文良、蔡博元、彭志豪、李志恆
    等六人予天○○，並由天○○與黃○○共同收取賄款（除蔡
    博元係收取一百萬元外，其餘五人均係收受一百三十五萬元
    ，而天○○除蔡博元外，就其餘五人均係各賺取差價十萬元
    ；黃○○則是除蔡博元部分賺取差價二十萬元外，其餘五人
    均係各賺取四十五萬元）。而天○○與黃○○就前開六人處
    收得之賄款，以每名僅八十萬元之代價交付與鄭達麟轉交予
    戌○○收受。而戌○○於收得賄款後，即利用其於八十六年
    在閱卷電腦上所設定之ＲＥＭＮ程式於主機啟動核算成績時
    ，依據其先前所輸入之考生准考證號碼或姓名，竄改各該考
    生之各科成績分數或資績分數，使各該考生得以達到錄取標
    準，因而變造其他同仁依職務所鍵入原本屬於正確之前開考
    生成績。有關此部分徐銘鴻等六人行賄及天○○與黃○○收
    賄情形如下：蔡博元、徐銘鴻、魏志原、賴文良部分：蔡
    博元（業經原審判處罪刑確定，於八十七年八月十三日被免
    職）於為本件行為時係內政部警政署保安警察第一總隊第一
    大隊隊員，借調至警專學生隊擔任事務員，為依據法令從事
    公務之人員，因於八十七年六月中旬，自其昔日之警專同事
    黃○○處得知有行賄之管道可以通過警大考試，蔡博元乃將
    此情形告知亦是警專同事之徐銘鴻（業經原審判處罪刑確定
    ，於八十七年八月十三日被免職），徐銘鴻於為本件行為時
    係內政部警政署保安警察第一總隊第一大隊隊員，為依據法
    令從事公務之人員，魏志原（經原審判處罪刑確定，於八十
    七年八月十三日被免職）於為本件行為時係內政部警政署保
    安警察第一總隊第一大隊隊員，借調至警專擔任教育班長，
    為依據法令從事公務之人員，蔡博元並告知其昔日同在保一
    總隊任職之同事賴文良（經判處罪刑確定，於八十七年八月
    十三日被免職），賴文良於為本件行為時係內政部警政署保
    安警察第一總隊第一大隊隊員，為依據法令從事公務之人員
    ，因黃○○不欲其從中賺取差價之事實為賴文良等人知悉，
    乃安排與其共同透過鄭達麟而與戌○○對於違背職務之行為
    有期約及收受賄賂之概括犯意聯絡之天○○，於八十七年六
    月二十日左右，在警大樂群軒與賴文良等四人見面，由天○
    ○向賴文良等四人告稱欲由此管道行賄以通過考試者，每人
    需賄款新台幣一百三十五萬元等語。前開賴文良等四人則答
    稱尚須考慮，若有意願會再透過黃○○與天○○聯絡。嗣賴
    文良與蔡博元、徐銘鴻及魏志原等四人幾經考慮後，即共同
    基於對於依據法令從事公務之人員，關於違背職務之行為期
    約與交付賄賂之犯意聯絡而決定行賄，除再透過黃○○向天
    ○○表明意願，由黃○○先將賴文良等四人之年籍資料及服
    務單位等資料交予天○○，迄八十七年六月二十七日警大畢
    業典禮結束後，蔡博元、徐銘鴻、魏志原及賴文良等四人又
    經黃○○之安排與天○○在樂群軒見面，並與天○○至樂群
    軒樓上之停車場交付賄款，黃○○則留在樂群軒內等候，四
    人至停車場後，蔡博元私下告知天○○因手頭不便，僅攜帶
    四十萬元，能否減價，經向天○○討價還價後，天○○應允
    僅實際收取其一百萬元，並告稱另六十萬元之餘款俟嗣後再
    行補交後，蔡博元乃將所攜帶之四十萬元交付予天○○（餘
    六十萬元嗣另行交付，見後面彭志豪部分），徐銘鴻、魏志
    原二人則各交付現金一百三十五萬元予天○○（天○○共計
    收得三百十萬元）；賴文良則告之天○○其尚未將賄款備妥
    故暫不交款等語。嗣前揭四人離去後，天○○回至寢室，將
    其中之二百四十萬元及蔡博元、徐銘鴻、魏志原之個人資料
    交付予鄭達麟收受，由其轉交予戌○○。且因蔡博元、徐銘
    鴻、魏志原係黃○○所仲介，故天○○將所餘之七十萬元抽
    取二十萬元，剩餘之五十萬元則交付予黃○○收受。逾三日
    ，賴文良再經黃○○之安排，與天○○在保一總隊之游泳池
    辦公室內會面後，三人即至保一總隊大門外之停車場內，由
    賴文良自其車內取出現金一百三十五萬元及其基本資料予天
    ○○收受後離去，因賴文良亦係黃○○所仲介，故天○○僅
    自該款中取出九十萬元，將剩餘之四十五萬元交由黃○○收
    受。天○○旋即與當時人在台中市警察局實習之鄭達麟聯絡
    交款事宜後，自台北搭飛機至台中水湳機場與鄭達麟會合，
    將其中之八十萬元交付予鄭達麟收受後轉交予戌○○收受。
    嗣經八十七年七月十日、十一日考試，徐銘鴻、魏志原、賴
    文良、蔡博元果然均順利通過初試，惟因警大查覺該考試有
    舞弊情事，徐銘鴻等四人於八十七年八月七日複試時則均未
    通過。彭志豪部分：彭志豪（業經原審判處罪刑確定，於
    八十七年八月十三日被免職）於為本件行為時係內政部警政
    署保安警察第一總隊第一大隊隊員，借調至警專擔任事務員
    ，為依據法令從事公務之人員，與黃○○前曾係警專同事，
    於八十七年六月底，知悉黃○○有管道可讓其考上警大八十
    七年度二技班，遂基於對於依據法令從事公務之人員，關於
    違背職務之行為行求賄賂之犯意，而向黃○○表示欲行賄，
    適蔡博元尚有餘款六十萬元尚未交付，彭志豪與蔡博元二人
    即共同基於對於依據法令從事公務之人員，關於違背職務之
    行為交付賄賂之犯意聯絡，經黃○○之安排，由蔡博元搭載
    彭志豪一同至位於台北市○○區○○路之保一總隊前與天○
    ○會合，見面後並與黃○○、天○○二人一同至台北市天母
    附近用餐。餐畢後，彭志豪坐上天○○之自用小客車，在車
    上將現金一百三十五萬元與其個人資料交付予天○○收受，
    而蔡博元亦將其前尚未交付之賄款六十萬元交予天○○收受
    。嗣四人一同回至保一總隊後，彭志豪與蔡博元即先離去。
    因彭志豪、蔡博元均係黃○○所仲介，故天○○僅自彭志豪
    交付之一百三十五萬元中取出九十萬元，將剩餘之四十五萬
    元交由黃○○收受；並將蔡博元交付之六十萬元交付予黃○
    ○收受。翌日，天○○再由台北搭飛機至台中水湳機場，將
    其取自彭志豪交付之九十萬元中之八十萬元交付予鄭達麟轉
    交予戌○○收受。嗣經八十七年七月十日、十一日考試，彭
    志豪果然順利通過初試，惟因警大查覺該考試有舞弊情事，
    彭志豪於八十七年八月七日複試時則未通過。李志恆部分
    ：李志恆（業經原審判處罪刑確定，於八十七年八月十三日
    被免職）於為本件行為時係內政部警政署保安警察第一總隊
    第一大隊隊員，借調至警專擔任代理區隊長，為依據法令從
    事公務之人員，與黃○○前曾係警專同事，於八十七年五、
    六月間曾透過黃○○之安排與天○○見面，得知天○○有前
    揭行賄管道後，即基於對於依據法令從事公務之人員，關於
    違背職務之行為行求、期約及交付賄賂之犯意並決心行賄，
    再經黃○○之安排，在台北市大安森林公園旁交付現金一百
    三十五萬元賄款及個人資料予天○○收受。因李志恆係黃○
    ○所仲介，故天○○僅將李志恆交付之一百三十五萬元中取
    出九十萬元，而將剩餘之四十五萬元交由黃○○收受。所餘
    九十萬元，天○○即旋於翌日自台北搭飛機至台中水湳機場
    ，將其中之八十萬元交付予鄭達麟轉交予戌○○收受。嗣經
    八十七年七月十日、十一日考試後，李志恆果然順利通過初
    試，惟因警大查覺該考試有舞弊情事，李志恆於八十七年八
    月七日複試時則未通過。（三）戌○○透過鄭達麟經由甲○
    ○轉仲介陳志賢、癸○○、卯○○、酉○○、Ｇ○○部分：
    1 、陳志賢、癸○○部分：癸○○（於八十七年八月十三日
    被免職）於為本件行為時係台南縣警察局保安警察隊隊本部
    隊員，為依據法令從事公務之人員，於八十七年五月上旬，
    因由甲○○處得知有特殊管道可以考上警大八十七年度二技
    班，但每人須一百萬元。癸○○聞訊後，雖亟欲循該管道以
    求通過考試，並即基於對於依據法令從事公務之人員，關於
    違背職務之行為期約與交付賄賂之犯意而決意行賄，惟因其
    手邊一時無足夠之現款，竟先基於為自己不法所有之意圖，
    向同係台南縣警察局同事且亦擬報考之陳志賢（經原審判處
    有期徒刑一年六月，褫奪公權三年，緩刑三年確定）詐稱伊
    有門路可考上警大八十七年度二技班，惟每人須二百萬元云
    云，使陳志賢誤信該行賄管道之價碼係每人二百萬元。嗣因
    陳志賢告以無法籌得全部款項，癸○○遂又向陳志賢謊稱伊
    可先代為籌得一百萬元，其只需再準備另一百萬元即可，使
    陳志賢信以為真，誤以癸○○確已為其籌款一百萬元，而盡
    力去措籌其餘之款項。迄八十七年五月中旬，癸○○再向陳
    志賢誑稱伊已與甲○○約定於八十七年五月十六日交付伊個
    人所需之二百萬元及伊為陳志賢籌得之一百萬元，並催促陳
    志賢儘速籌措另外之一百萬元現款，因陳志賢亟思考上警大
    二技班，乃基於與癸○○共同對於依據法令從事公務之人員
    ，關於違背職務之行為期約與交付賄賂之犯意聯絡而決意行
    賄，除由陳志賢於當日在其位於台南縣新營市○○○街一八
    九巷二十弄二號住處，簽發票據號碼為三四六五七七號、到
    期日為八十七年十月三十一日、面額為一百萬元之本票一張
    ，交付予癸○○作為日後償還其代墊款項之依據並影印一份
    自行留存外，陳志賢復因癸○○之催促，於八十七年五月二
    十二日提領其所籌得之九十五萬元，在台灣地區交付予癸○
    ○，並請癸○○為伊代墊不足之五萬元。癸○○於收得陳志
    賢上開款項並將之湊足一百萬元後，即連同其本身之一百萬
    元及其個人與陳志賢之人事資料，於八十七年五月間在台灣
    地區交付予與其及陳志賢有行賄犯意聯絡之甲○○（甲○○
    承前之基於概括之犯意），再由甲○○於八十七年五月至考
    試前，在警大內交付與負責該校招生委員會電子計算機作業
    組業務及電腦閱卷、核計考試成績、打印成績單等工作而屬
    依據法令從事於公務之戌○○有犯意聯絡之鄭達麟再轉交戌
    ○○收受。嗣經八十七年七月十日、十一日考試，癸○○與
    陳志賢二人果然均順利通過初試，惟因警大查覺該考試有舞
    弊情事，渠二人於八十七年八月七日複試時則均未通過。2
    、卯○○、酉○○、Ｇ○○部分：卯○○（於八十七年八月
    十三日被免職）於為本件行為時係台中市警察局第一分局大
    誠派出所警員；酉○○（於八十七年八月十三日被免職）於
    為本件行為時係台中市警察局刑事警察隊第一組偵查員；Ｇ
    ○○（於八十七年八月十三日被免職）於為本件行為時係內
    政部警政署保安警察第四總隊第一大隊隊員，均為依據法令
    從事公務之人員。卯○○、酉○○、Ｇ○○三人於八十七年
    間，均報考警大二技班，因得悉當時為台中市警察局第一分
    局第三組警員之甲○○有行賄管道可以通過該項考試，乃各
    基於對於依據法令從事公務之人員，關於違背職務之行為為
    行求、期約與交付賄賂之犯意而決意行賄，於當年警大放暑
    假前在台灣地區，分別交付一百萬元予甲○○，甲○○亦基
    於分別與卯○○、酉○○、Ｇ○○三人行賄之犯意聯絡，甲
    ○○並承前揭之概括犯意為之，由甲○○於當年警大放暑假
    前，在警大內，交付與負責該校招生委員會電子計算機作業
    組業務及電腦閱卷、核計考試成績、打印成績單等工作而屬
    依據法令從事於公務之戌○○有犯意聯絡之鄭達麟再轉交戌
    ○○收受。嗣經八十七年七月十日、十一日考試，卯○○、
    酉○○、Ｇ○○三人果然均順利通過初試，惟因警大查覺該
    考試有舞弊情事，卯○○等三人於八十七年八月七日複試時
    則均未通過。（四）戌○○透過王俊傑仲介部分：王俊傑（
    已由本院另案判決）於八十六年七月間，因受分發至台中市
    警察局第一分局刑事組實習，而與黃瑞煌（業經原審判處罪
    刑確定，於八十七年八月十三日被免職）相識，黃瑞煌於為
    本件行為時係台中市警察局刑事警察隊中一分局偵查員，為
    依據法令從事公務之人員。八十七年五月間，王俊傑因其舅
    舅戌○○曾告知將再以電腦為考生更改成績之方式讓考生得
    以順利通過考試，而每名考生僅收取八十萬元之賄款，且要
    王俊傑再找尋是否有報考警大二技班之考生，王俊傑遂與戌
    ○○共同基於對於違背職務之行為要求賄賂之犯意聯絡，向
    黃瑞煌告知有此管道，且行賄價碼為每人八十萬元，黃瑞煌
    因手頭不便而有所猶豫，王俊傑見狀乃告知黃瑞煌可多拉幾
    名考生，再將每人行賄價碼提高為一百萬元，則黃瑞煌需支
    付之賄款即可少一點，黃瑞煌因而基於對於依據法令從事公
    務之人員，關於違背職務之行為期約與交付交付賄賂之犯意
    而決意行賄，且為減輕其自己之負擔，復基於為自己不法所
    有之意圖，向其警專專修班第七期之同學胡崇銘（業經原審
    判處罪刑確定，於八十七年八月十三日被免職）及張榕（於
    偵查中向台灣桃園地方法院檢察署檢察官自首，經該署檢察
    官為不起訴處分）告稱有此管道，惟每一人所需賄款為一百
    萬元，要渠二人考慮看看，而使渠等二人均陷於錯誤，認此
    管道每人所需之賄款確為一百萬元，嗣胡崇銘於為本件行為
    時係台中縣警察局刑事警察隊豐原分局偵查員，為依據法令
    從事公務之人員，張榕於為本件行為時係台東縣警察局刑警
    隊服務，為依據法令從事公務之人員，二人經考慮後，共同
    基於對於依據法令從事公務之人員，關於違背職務之行為期
    約與交付賄賂之犯意聯絡而決意行賄，並與黃瑞煌共同基於
    前開犯意之聯絡，由胡崇銘先於八十七年六月十七日晚間九
    時許，攜帶現金一百萬元至黃瑞煌位於台中市○○○街十七
    號家交付予黃瑞煌，張榕則於八十七年月十八日下午二時許
    ，攜帶現金一百萬元至黃瑞煌所服務之辦公室內交付予黃瑞
    煌。黃瑞煌遂於翌日（即六月十九日）將前開賄款及其本身
    所籌得之十萬元共計二百十萬元與其自己、胡崇銘、張榕之
    個人資料攜至警大停車場內交付予王俊傑收受，並稱其自己
    部分之賄款僅能籌得如此而已，要王俊傑幫忙向上手說項，
    王俊傑則基於與戌○○共同對於違背職務之行為收受賄賂之
    犯意聯絡，將該二百十萬元收下，惟仍要求黃瑞煌於考試前
    再想辦法補交二十萬元。嗣王俊傑將該賄款攜至戌○○之辦
    公室內交予戌○○收受，嗣因黃瑞煌報考資格不符未能應試
    ，戌○○遂於同年六月底，將現金五十萬元交予王俊傑（因
    戌○○就胡崇銘、張榕部分係以每人八十萬元計算、就黃瑞
    煌部分係以五十萬元計算，總計為二百一十萬元，故就黃瑞
    煌部分退款金額為五十萬元），由王俊傑約黃瑞煌在警大附
    近，將該五十萬元退還，而黃瑞煌收得該五十萬元後，並未
    退還予胡崇銘及張榕每人各二十萬元，係將該等款項存入其
    位於台中市中區郵局之帳戶內。嗣經八十七年七月十日、十
    一日考試，胡崇銘、張榕二人果然均順利通過初試，惟因警
    大查覺該考試有舞弊情事，胡崇銘、張榕於八十七年八月七
    日複試時則均未通過，而黃瑞煌迄本案爆發後，始於八十七
    年九月十六日以匯款之方式退還胡崇銘與張榕每人各二十萬
    元。（五）戌○○透過亥○○仲介游宗照部分：亥○○因報
    考警大八十六年度二技班時，係經由行賄戌○○而通過考試
    ，因而知悉戌○○有不正管道可以讓考生進入警大就讀，且
    從中仲介者有「傭金」可抽，因戌○○僅向每名考生收取八
    十萬元之賄款，至於向考生開價多少及從中賺取多少差價則
    由仲介者各憑本事，遂萌生貪念，與戌○○共同基於對於違
    背職務之行為要求賄賂及前揭戌○○偽造文書之犯意聯絡，
    於八十七年五月間，向其原服務台北市政府警察局刑警大隊
    之同事游宗照（業經原審判處罪刑確定，於八十七年八月十
    三日被免職）告稱有此管道，且每人需一百萬元。游宗照於
    為本件行為時係台北市政府警察局刑事警察大隊偵查第一隊
    偵查員，為依據法令從事公務之人員，其得知有前揭之門路
    後，即基於對於依據法令從事公務之人員，關於違背職務之
    行為期約與交付賄賂之犯意而決意行賄，於同年六月中旬，
    在警大大門口交付現金一百萬元及其個人資料予亥○○收受
    。經亥○○與戌○○聯絡後，本約定於台灣大學校門口見面
    ，因亥○○不知如何前往，故又改於台北市來來大飯店門口
    見面。二人見面後，亥○○僅將其中之八十萬元及游宗照之
    個人資料交付予戌○○收受，亥○○則從中分取二十萬元之
    賄賂。嗣經八十七年七月十日、十一日考試，游宗照果然順
    利通過初試，惟因警大查覺該考試有舞弊情事，游宗照於八
    十七年八月七日複試時則未通過。（六）直接向戌○○行賄
    部分：1、郭文吉部分：郭文吉（業經原審判處罪刑確定，
    於八十七年八月十三日被免職）於為本件行為時係台北縣警
    察局汐止分局洪內派出所員警，為依據法令從事公務之人員
    ，於八十七年三月初，曾與其轄區內民眾郭秀媚聚餐，經介
    紹而認識郭秀媚之密友戌○○，席間，戌○○向郭文吉告稱
    要考上警大二技班其有辦法，但要準備七十萬元等語，郭文
    吉經考慮後，基於對於依據法令從事公務之人員，關於違背
    職務之行為期約與交付賄賂之犯意而決意行賄，迄三月底，
    郭文吉約戌○○在台北縣汐止鎮○○路附近之道路旁，將現
    金七十萬元及個人資料交予戌○○收受，嗣經八十七年七月
    十日、十一日考試，郭文吉果然順利通過初試，惟因警大查
    覺該考試有舞弊情事，郭文吉於八十七年八月七日複試時則
    未通過。2、田祚榮部分：田祚榮（業經原審判處罪刑確定
    ，於八十七年八月十三日被免職）於為本件行為時係內政部
    警政署雪霸國家公園警察隊隊員，為依據法令從事公務之人
    員，於八十六年初，曾因戌○○至其服務之單位訪友，因而
    結識戌○○，其後田祚榮得知戌○○有特殊管道可使考生考
    上警大二技班，遂基於對於依據法令從事公務之人員，關於
    違背職務之行為行求賄賂之意思，而於八十七年六月間，在
    警大附近之醉鴛鴦平價海產店內向戌○○探詢行賄事宜，經
    戌○○告知行賄之代價為每人八十萬元後，田祚榮遂基於對
    於依據法令從事公務之人員，關於違背職務之行為期約與交
    付賄賂之犯意而決意行賄，惟因當時僅隨身攜帶四十萬元，
    故除將該四十萬元及其之個人資料交予戌○○收受外，復約
    定於一星期後，在前開海產店內會面，再補交不足之四十萬
    元，經一星期後，田祚榮果依約到達該處，將不足之四十萬
    元交付予戌○○收受。嗣經八十七年七月十日、十一日考試
    ，田祚榮果然順利通過初試，惟因警大查覺該考試有舞弊情
    事，田祚榮於八十七年八月七日複試時則未通過。3、張朝
    淳部分：張朝淳（業經原審判刑確定，於八十七年八月十三
    日被免職）於為本件行為時係內政部警政署國道公路警察局
    第三警察隊偵查員，為依據法令從事公務之人員，於八十七
    年七月九日警大二技班考試前，與其警專第四期同學田祚榮
    在長庚醫院對面之加油站前相約見面，其間張朝淳談及極有
    意願就讀警大二技班，而田祚榮因已以前揭方式行賄戌○○
    ，遂告知張朝淳其行賄之始末，並告以此管道約需準備一百
    萬元，要張朝淳考慮是否欲以此方式行賄。翌日（即八十七
    年七月十日），渠二人均於台北市龍山國小內參加警大二技
    班考試，於中午休息時，張朝淳決定透過此管道進入警大就
    讀，遂與田祚榮共同基於對於依據法令從事公務之人員，關
    於違背職務之行為行求賄賂之犯意聯絡，而田祚榮則基於其
    前揭行賄戌○○之概括犯意，由田祚榮聯絡戌○○有關行賄
    之事宜，經戌○○告知僅需賄款八十萬元，並要渠等將錢準
    備好後再聯絡，田祚榮遂將此情形告知張朝淳。嗣於八十七
    年七月十日傍晚五時許，田祚榮再聯絡戌○○，並約定在台
    北市○○路與辛亥路口碰面，田祚榮與張朝淳二人依約前往
    該處。俟戌○○開車前來後，田祚榮與張朝淳二人即坐上戌
    ○○之自用小客車內，由張朝淳將裝有賄款八十萬元及張朝
    淳個人資料之袋子交付予戌○○收受後，二人即下車離去。
    不久，田祚榮收到戌○○之來電，要其將張朝淳之准考證號
    碼撥入戌○○之呼叫器內，以方便作業，田祚榮即又依戌○
    ○指示辦理。嗣經八十七年七月十日、十一日考試，張朝淳
    果然順利通過初試，惟因警大查覺該考試有舞弊情事，張朝
    淳於八十七年八月七日複試時則未通過。4、張耿偉、蔡靜
    媺部分：張耿偉（經判處罪刑確定，於八十七年八月十三日
    被免職）於為本件行為時係內政部警政署國道公路警察局第
    三警察隊隊員，為依據法令從事公務之人員，張耿偉之弟張
    耿榮（於台灣桃園地方法院檢察署檢察官偵查時自首，另經
    該署檢察官為不起訴處分確定）原係國道公路警察局警員，
    因係警大八十六年度二技班學生，而戌○○因在校曾教授課
    業而相識，於八十七年七月初，戌○○因有一張交通違規罰
    單，而詢問張耿榮能否「處理掉」？二人遂約於八十七年七
    月九日在香榭飯店內洽談。席間，戌○○得知張耿榮之四哥
    張耿偉、四嫂蔡靜媺（經判處罪刑確定，於八十七年八月十
    三日被免職）均有參加警大八十七年度二技班考試，蔡靜媺
    於為本件行為時係內政部警政署國道公路警察局第三警察隊
    隊員，為依據法令從事公務之人員，戌○○即基於對於違背
    職務之行為要求賄賂之犯意，告知張耿榮要考上警大其有門
    路，只要拿出八十萬元即可，經討價還價結果，二人約定以
    七十萬元為代價。張耿榮於當日返家後，即將此情形告知張
    耿偉及蔡靜媺夫婦，經三人商談後，張耿偉及蔡靜媺二人雖
    自認之實力不錯，惟倘若不經此管道行賄，恐被行賄者擠出
    榜外，且為求得以順利上榜，三人乃共同基於對於依據法令
    從事公務之人員，關於違背職務之行為期約與交付賄賂之犯
    意聯絡，除由張耿榮出資二十萬元外，所餘之五十萬元則由
    張耿偉從蔡靜媺之金融機構帳戶內提領（即自八十七年七月
    九日起，每日提領十萬元，至七月十三日止，共計五十萬元
    ）。嗣戌○○適於八十七年七月十三日打電話聯絡當時人於
    台南市之張耿榮，詢問其賄款備妥否，經張耿榮答稱已備妥
    ，戌○○即要張耿榮當晚搭機北上會合，張耿榮遂與張耿偉
    一同搭機北上。到達台北後，由張耿榮一人於台北市中國國
    民黨台北市黨部對面之某餐廳內將現款七十萬元及張耿偉、
    蔡靜媺之個人資料交付予戌○○收受，張耿偉則在該餐廳附
    近徘徊，未一同進入。嗣於初試成績放榜時，張耿偉、蔡靜
    媺二人果然均順利通過初試，惟因警大查覺該考試有舞弊情
    事，張耿偉、蔡靜媺於八十七年八月七日複試時則均未通過
    。5、宇○○部分：宇○○（於民國八十七年八月十三日被
    免職）於為本件行為時係內政部警政署保安警察第一總隊第
    七大隊隊員，為依據法令從事公務之人員，因有報考八十七
    學年度警大二技班考試，乃基於對於依據法令從事公務之人
    員，關於違背職務之行為期約與交付賄賂之犯意，而於八十
    七年六月間，在台灣地區，交付八十萬元及個人資料予戌○
    ○收受。嗣經八十七年七月十日、十一日考試，果然順利通
    過初試，惟因警大查覺該考試有舞弊情事，宇○○於八十七
    年八月七日複試時則未通過。（七）戌○○直接圖利考生部
    分：1、黃永俊、施紹良、涂東榮、孫玉成、藍維德、李世
    宇、簡文杰、蔡宏宜、許家銘、楊元益（有關黃永俊等十人
    所涉行賄罪嫌及變造公文書罪嫌，均經原審判決無罪，並由
    本院判決駁回檢察官之上訴）部分：戌○○於警大八十七年
    度二技班考試八十七年七月十日、十一日初試後，依前揭八
    十七年度二技班考試舞弊之方法為黃永俊等十人竄改分數舞
    弊，而對於其主管之事務，直接圖利黃永俊等十人，使其等
    得以順利通過考試，並進入警大就讀二技班。2、陳靜怡、
    陳士凱、陳士文、林暉洋、陳卉凌（有關陳靜怡等五人所涉
    行賄罪嫌及變造公文書罪嫌，均經本院另行判決無罪確定）
    部分：戌○○於警大八十七年度大學部考試八十七年七月十
    日、十一日初試後，依前揭貳─二─(二)所述之方式為陳靜怡
    等五人竄改分數舞弊，而對於其主管之事務，直接圖利陳靜
    怡等五人，使其等得以順利通過考試，並進入警大就讀大學
    部。
參、嗣因警大於前揭考試後，接獲檢舉稱該校八十七年度二技班
    、大學部招生考試有舞弊情事，遂由該校謝瑞智校長於八十
    七年八月六日向內政部警政署刑事警察局（下稱刑事警察局
    ）告發該情，該局即成立專案小組，並報請台灣桃園地方法
    院檢察署指派檢察官指揮偵辦。旋於八十七年八月十日上午
    十一時四十分許，在台北市○○路三七七巷十二號郭秀媚所
    經營之公司內，將戌○○逕行拘提到案，並擴大追查，始查
    知戌○○於警大八十六年度之二技班及專修班招生考試亦有
    舞弊情事。
肆、案經內政部警政署刑事警察局報請臺灣桃園地方法院檢察署
    檢察官偵辦及由同署檢察官自動檢舉偵查起訴及該署以九十
    四年度偵字第六七二一號（甲○○部分）移請併案審理。
    理  由
一、訊據被告戌○○矢口否認有前揭之犯行，辯稱舞弊方法並不
    存在，那是警察偽造的，與伊無關；伊八十七年七月九日被
    免職後就搬離辦公室，校長謝瑞智的自由時報的投書亦是如
    此說明；（行賄）名單是警察刑求叫伊簽名的，扣案的筆記
    型電腦不是伊的，勘驗的時候，桌上型電腦是一面漆黑，無
    法開機；伊不認識起訴書所記載的行賄被告黃○○、李文忠
    、張耿偉、蔡靜媺、辛○○、申○○、Ｂ○○、寅○○等人
    ；本案是鄭達麟、Ｃ○○的詐騙行為，與伊無關；天○○沒
    有交錢給伊，鄭達麟所言亦不對；伊於警訊及檢察官偵訊時
    會承認有舞弊情事，是因遭刑事警察局人員刑求所致，伊並
    無起訴書記載之事實，起訴非事實云云。然查被告戌○○自
    八十七年八月十日被拘提到案後，於八十七年八月十一日凌
    晨一時三十分起之警訊中即供陳：（問：你是否坦承收賄？
    ）有；（你從何時開始有接受賄賂之行為？金額大約多少？
    ）從今（八七）年四月開始；金額不定，是由別人轉手過來
    ，大概每名三十至七十萬不等；鄭達麟、亥○○、Ｃ○○等
    人；我先設定好一個程式附著跟著主啟式（ＣＯＮＴ九三二
    一）啟動，並於報名手續完成後，我再將相關考生准考證輸
    入該程式中，於（八十七年）七月二十四日凌晨當ＣＯＮＴ
    九三二一程式運算各科成績時，相關學生之各科成績會自動
    調整達到錄取標準；當我設計此程式完成，就聽到警察大學
    校長要換掉我電算中心主任的風聲，原本作罷不做了，並欲
    將金錢退還，但受鄭達麟等轉手人拜託，又於七月九日遭校
    長解除主任職務，並交待要和新主任將閱卷工作完成，該案
    又責任重大，心懷不甘一時失察才鑄成大錯（見偵字第一二
    ０二九號卷第一宗第十頁背面、第十一頁）。同日由檢察官
    複訊時供陳：有，從今年八十七年四月間起向約十一名考生
    每人收取三十萬至七十萬元不等之賄賂（見偵字第一二０二
    九號卷第一宗第十三頁背面）。於八十七年八月十二日警訊
    中供陳先由鄭達麟開始，他帶幾個直接和我見面（鄭達麟分
    配帶黃榮啟、曾梓卿、Ｃ○○、劉建邦、陳游介及吳順正和
    我見面），大約在八十七年三、四月左右與黃榮啟在警察大
    學外附近之廟宇見面，曾梓鄉在林口香榭飯店見面，Ｃ○○
    、劉建邦、陳游介、吳順正等人均是直接到我電算中心主任
    室見面的，而鄭達麟另外又找天○○、甲○○、Ｃ○○做他
    的下線，我學生亥○○亦有參與轉手工作；．．．鄭達麟拿
    走每名各肆拾萬元；另外鄭達麟陸續拿考生的姓名或准考證
    號碼及每名新臺幣參拾至柒拾萬元給我，我就將這些資料輸
    入預先設計好的程式內；．．．（八十六年警大招生中二十
    餘名）有陳國興（改名為地○○）、亥○○、李三民、辛○
    ○、鄭振豐及Ｂ○○等人介紹，陳國興介紹巳○○、Ｄ○○
    及丁○○、未○○、Ｅ○○、甲○○、黃○○、戊○○、宙
    ○○、李憲德等人，李三明介紹鄭達麟、辰○○等人，亥○
    ○介紹但家齊及庚○○等人，辛○○介紹壬○○一人，鄭振
    豐介紹乙○○一人，Ｂ○○介紹寅○○一人，另有申○○、
    Ｂ○○、亥○○等人是直接與我接觸的；代價每名實際到我
    手裡大概新臺幣參拾萬至伍拾萬元（見偵字第一二０二九號
    卷第一宗第十五頁背面，第十六頁正、背面）。同日由檢察
    官複訊時供陳：（問：在偵訊中之供述及筆錄是否皆實在？
    ）都實在；（問：警方有無刑求逼供？）沒有；李三明介紹
    鄭達麟給我認識，之後是鄭達麟與我接觸，這部分和警訊中
    不一樣，另外Ｂ○○介紹寅○○給我認識，之後是寅○○與
    我接觸，是我剛剛在回程路上所想起來的（見偵字第一二０
    二九號卷第一宗第二十一頁背面）。於八十七年八月十二日
    警訊中供陳於八十六年初陳國興到我辦公室曾問我有無辦法
    幫考生透過電腦錄取，我說可以，隔一陣子陳國興就用塑膠
    袋裝一筆錢大約一百多萬內附考生姓名及准考證號碼（見偵
    字第一二０二九號卷第一宗第二十八頁面）。同日由檢察官
    複訊時供陳：（問：警訊是否皆實在？）均實在；（問：有
    否刑求？）沒有（見同上卷第三十一頁背面）。於八十七年
    八月十七日檢察官偵查中供陳：（提示卷附自手提電腦列印
    出之名單，問: 你有何意見？），是我輸入的；（註記「e
    」、「s」、「f」、「w」、「n」等英文字母），「e」是
    「even」（未定），已談妥尚未收到錢；「s」是「sure」
    ，已確定並收到錢；「f」是「flunk」，是不要的意思（因
    為他資格不符）；「w」是誤輸入，本來要輸入「e」；「n
    」是「naive」，是有提到，但尚不知道要不要等（偵查卷
    第一宗第二七七頁反面）。於八十七年八月十八日警訊中供
    陳：（問：有關八十七年度大學部涉案考生陳志弘、白喬維
    、陳卉凌、林暉祥、黃雅鈴、陳士文、陳士凱等八人，是你
    幫忙近入警大嗎？）除了陳志弘及陳卉鈴二人外，其餘六人
    是我幫忙進入警大沒錯；大部分係由鄭達麟介紹的（見偵字
    第一二０二九號卷第二宗第八十九頁背面）。同日由檢察官
    複訊時供陳：（問：警訊筆錄是否屬實？）是；（問：有無
    被刑求？）沒有（見偵字第一二０二九號卷第二宗第九十八
    頁背面）。於八十七年九月九日檢察官偵查中供陳：（八十
    七年八月三十一日至郭秀媚住處扣得之桌上型電腦內所列印
    之）該名單係按前在我筆記型電腦中COPY入軟碟後帶至郭女
    住處在桌上型電腦內操作，輸入陸續所得之名單，並輸入准
    考證號碼而來，依該名單有受賄款的為何人；黃榮啟、曾梓
    鄉、劉建邦、陳游介、吳順正、陳世賢（鄭達麟交五十萬元
    支票給我）、郭文吉、田祚榮（在醉鴛鴦海產店交四十萬給
    我）、張朝淳（不確定）、游宗照、午○○，其他的有的收
    錢的部分是透過鄭達麟給的；．．．黃瑞煌及胡（崇銘）、
    張（榕）三人．．．事後退黃五十萬元；．．．（問：亥○
    ○幫游宗照交多少錢？）八十或七十萬元；．．．鄭某及Ｃ
    ○○在松山機場由鄭某交七十萬元給我，交錢時劉某在機場
    大廳，由鄭某在大門口交錢給我；．．．亥○○介紹但家齊
    及庚○○在醉鴛鴦海產店，但某及林某各交五十萬元；．．
    ．李三明到我辦公室交鄭達麟及辰○○之名單給我，並交九
    十萬元給我；．．．（辛○○）他某日我下課回辦公室時，
    他拿現金或七十萬元，幫他弟弟行賄（見偵字第一二０二九
    號卷第三宗第七十三頁背面至第七十六頁）。八十七年八月
    二十六日所具之聲請狀陳明前於偵訊筆錄中黃榮啟等人之地
    點因時間久遠，記憶有誤，黃榮啟應是在校內，曾梓卿；陳
    游介、吳順正應是在廟旁，白氏夫婦應是在校內停車場（見
    偵字第一二０二九號偵查卷第二宗第二四○頁）。再被告戌
    ○○於八十七年八月十一日警訊中供陳我先設定好一個程式
    附著跟著主啟式（ＣＯＮＴ九三二一）啟動，並於報名手續
    完成後，我再將相關考生准考證輸入該程式中，於（八十七
    年）七月二十四日凌晨當ＣＯＮＴ九三二一程式運算各科成
    績時，相關學生之各科成績會自動調整達到錄取標準（見偵
    查卷第一宗第十頁背面）。於八十七年八月十二日警訊中供
    陳：（問：你於何時利用程式修改大學部及二技班成績主檔
    ？）七月二十四日凌晨；（問：你於何時修改資績積分？第
    一次何時？第二次何時？）答：大約在第七校正以後，是顏
    志平向我反映積分錯誤之後我去修改資績分：（問：修改成
    績之程式名稱為何？現在何處？）答：REMN為程式名稱，於
    八十七年七月二十四日計分完成後自動銷毀（見偵字第一七
    六五三號卷第一宗第十一頁背面）。又供陳八十六年度修改
    考生分數方法與八十七年度一樣，利用修改分數程式俟機在
    電腦上修改完成，八十六年因考生電腦卡片一直留在電算中
    心很久所以修改過分數之電腦卡，我有再抽出將它改為與得
    分內容相同之答案（見偵字第一二０二九號卷第一宗第十八
    頁）。於八十七年八月十三日警訊中供陳（ＲＥＭＮ）程式
    係於八十六年招生考試前製作的，主要流程為以亂數產生成
    績修改成績主檔，只需輸入准考證號碼即會自動產生一組成
    績於錄取成績之上，取代原准考證成績，這個程式執行期間
    為八十六年招生考試及八十七年招生考試，成績算妥後放榜
    前啟動，現本程式已於八十七年招生考試完畢後刪除，並未
    留下任何書面及電腦檔案（見偵字第一二０二九號卷第二十
    六頁背面）八十七年八月二十七日警詢中供陳（ＲＥＭＮ）
    程式原本存入ＰＲＩＭＥ主機上，八十六年初次使用，八十
    七年再度使用，於八十七年時啟動系統所提供之自毀指令將
    它設定在ＲＥＭＮ程式，當成績計算完畢後自動刪除了等語
    （見偵查卷第二宗第一八六頁）。被告戌○○於檢察官偵查
    時亦稱我於八十六年二技班考前即在警大電腦主機輸入ＲＥ
    ＭＮ程式，事後輸入考生人名或准考證號碼，電腦會自動排
    序，即可得知最低錄取標準，電腦再依我輸入的人名亂數產
    生錄取標準以上之成績，事後再列出榜單，八十七年度亦是
    如此操作等（見八十七年度偵字第一二○二九號卷三第七十
    九頁背面），證人即警大電算中心助教邢台平證稱電算中心
    主任的電腦能連到閱卷的主機，這是因為有線路不通，我請
    廠商修理時發現的等語（見原審八十八年八月四日訊問筆錄
    ─原審卷第九宗第九一頁）。據證人王俊傑證稱：「我有電
    算中心主任辦公室鑰匙，可隨時進出．．．於八十七年七月
    二十三日至二十四凌晨三時位於電算中心主任辦公室內之Ｐ
    ＲＩＭＥ主機終端機均為開機狀態．．．，戌○○有叫我將
    他辦公室的電腦進行格式化（電腦內所存之資料經格式化後
    ，會被刪除）動作」等語（見八十七年八月十一日警訊筆錄
    ─偵查卷第一宗第一七七頁至第一七八頁），亦足見被告戌
    ○○於八十六年時並未設成績計算完畢後自動刪除之程式或
    叫王俊傑進行格式化，是其至八十七年尚能繼續使用其程式
    ，又本件有警大八十六年度二技班、專修班之部分同案被告
    參加前開考試時填劃之電腦答案卡扣案可證，而各該電腦答
    案卡經送請警大刑事科學研究委員會鑑定結果，該等考生之
    電腦答案卡確遭事後塗改，有該校八十七年十一月二十五日
    （八七）校科字第八七五六三一號函暨所附鑑定書及刑事警
    察局八十七年十一月二十日（八七）刑偵(二)字第九○○○二
    號移送書內所附之「八十六年度招生考試篡改電腦答案卡題
    數表」各一份附卷可稽（見偵查卷第五宗第七六頁、第二一
    宗之卷首）。且八十六年度二技班、專修班考試之電腦答案
    卡經送請警大刑事科學研究委員會鑑定結果，壬○○、寅○
    ○、乙○○、李憲德、黃○○、宙○○、Ｅ○○、丁○○、
    巳○○、戊○○、Ｄ○○、亥○○、但家齊、庚○○、甲○
    ○、鄭達麟、辰○○、申○○、Ｂ○○部分之答案卡均有遭
    意外塗改，其題數從四題至十二題不等，有刑事警察局八十
    七年十一月二十日（八七）刑偵(二)字第九○○○二號移送書
    內所附之「八十六年度招生考試篡改電腦答案卡題數表」各
    一份附卷可稽（見偵查卷二十一宗之卷首）。另警大八十七
    年度部分，同案被告之電腦答案卡經予以人工重新核分結果
    ，與初試電腦閱卷之核分有甚大之差異，亦有中央警察大學
    八十七年十一月十八日（八七）校教字第八七五六二七號函
    暨所附之「中央警察大學八十七學年度二技班招生考試弊案
    成績異常考生答案卡成績一覽表」、「中央警察大學八十七
    學年度大學部招生考試弊案成績異常考生答案卡成績一覽表
    」各一份，以及內政部警政署刑事警察局八十八年八月七日
    （八八）刑偵二(二)字第七七九○七號函一份在卷可憑（見偵
    查卷第五宗第十九頁至第二二頁、原審卷第九宗第二三二頁
    至第二四六頁）。再扣案答案卡經原審委請中央警察大學就
    該等答案卡之「鉛筆墨跡」為鑑識，經該校就每一位考生之
    數張卡片中包括經塗改卡片及未經塗改卡片者，所有卡片均
    採樣；其餘同一考生之卡片均經塗改者，部分考生之所有卡
    片均採樣，部分考生則隨機採樣，八十六學年度答案卡一○
    九張採樣其中之七十八張。而採樣時以黏有雙面碳膠之樣品
    座直接黏取答案卡劃有鉛筆墨跡之答案欄，每一張答案卡採
    兩個不同題號上之答案欄。再就採得樣品以掃描電子顯微＼
    Ｘ射線能譜分析法進行元素分析，分析時以掃瞄電子顯微鏡
    觀察選取含鉛筆碳墨之部分，畫面放大至五百倍，蒐集整個
    畫面之Ｘ射線訊號達一定時間後，進行元素辨認（定性分析
    ），結果可測得鉛筆筆芯主要成分之一（黏土）所含之矽、
    鋁、鎂、鈣、鉀、鐵、鈦等元素，其中同一樣品不同畫面測
    得之元素中以矽、鋁、鎂三種元素之波峰強度再現性最高。
    乃以內建標準樣品進行矽、鋁、鎂三種元素之定量分析，最
    後以三種元素含量總和為百分之百求出矽、鋁、鎂三種元素
    之百分含量。每一答案欄採得樣品均於鉛筆墨跡部分擇取三
    個五百倍畫面進行分析；另再分析一個無鉛筆墨跡之五百倍
    畫面供為控制樣品，以排除紙張表面成份干擾分析結果之可
    能性。計每一張採樣卡片測得六組鉛筆墨跡部分之矽、鋁、
    鎂三種元素百分含量之數據以為分析，而鑑定結果與八十六
    學年度答案卡有關者之結論為：考生答案卡含經塗改及未
    經塗改者，同一人所有未經塗改之答案卡鉛筆墨跡成份均相
    同，同一人所有經塗改之答案卡鉛筆墨跡成份亦均相同，但
    同一人經塗改與未經塗改之鉛筆墨跡成份均不相同。八十
    六年二技考生答案卡所有經採樣分析之塗改鉛筆墨跡係分別
    由兩種含不同成份筆芯之鉛筆所劃成。八十六年大學部及專
    修科考生答案卡所有經採樣分析之塗改鉛筆墨跡係由同一種
    成份筆芯之鉛筆所劃成，但與用於塗改同年二技考生答案卡
    之兩種鉛筆筆芯成份均不同」；以上有該校八十七年十一月
    二十五日（八七）校科字第八七五六三一號函所附鑑定書在
    卷可稽（偵查卷第五宗第七十六頁至第八十二頁），足見上
    開鑑定之採樣及本於專業之數據分析甚為完備詳細，而堪採
    取。又原審再度送請警大鑑定「該校八十七年度大學部及二
    技班招生考試弊案成績異常考生答案卡成績一覽表關於成績
    空白原因及是否能鑑定扣案答案卡確實之更改題號」乙節，
    雖據該校函覆略以：「另有關本校是否可明確鑑定扣案答案
    卡（八十六學年度二技及專修科招生考試）之更改題號（以
    鉛筆墨跡相同成分為判斷依據）部分，因扣案答案卡遭更改
    者，均係擦拭過之答案欄雖留有極微量之碳墨，但均已滲入
    紙張纖維內，無法分析其成份，故已無法明確鑑定扣案答案
    卡之更改題號」等字義，有該校八十八年六月三十日（八八
    ）校教字第八八二六八○號函可稽（見原審卷第八宗第二四
    ○頁）。然經核上述兩次鑑定內容不同，第一次係鑑定「鉛
    筆墨跡」，第二次係鑑定「更改題號」；而第二次鑑定之所
    以無法明確鑑定者乃係扣案答案卡之「更改題號」因扣案答
    案卡遭更改者，均係「擦拭過之答案欄」雖留有極微量之碳
    墨，但均已滲入紙張纖維內致無法鑑定。是第二次鑑定因涉
    及擦拭過之答案欄內碳墨極微量而無法鑑定」，然第一次鑑
    定採樣之答案欄上均有鉛筆墨跡，所不同者僅係有經塗改及
    未經塗改者。故尚不得以第二次鑑定結果否定第一次完備之
    採樣及詳實專業數據分析之結論。另本件自扣案被告使用之
    筆記型電腦及桌上型個人電腦內，經解讀部分檔案後，發現
    有多位參加八十七年度二技班、大學部考試之本件同案被告
    姓名及准考證號碼「25293黃榮啟e、20 232曾梓卿e、27177
    劉建邦e、26154陳游介e、26046吳順正e、午○○e、256 74
    劉勝雄e（依准考證號碼所示，應係劉勝祥之誤）、25204陳
    世賢s、35035子○○s、34542黃永文s、26383己○○s、344
    64楊式偉s、2567陳和敬s、34259林榮祥s、27186丙○○s、
    35024丑○○s、34907玄○○s、265 25  白喬寧s、30296陳
    志賢s、20522癸○○s、26767黃永俊s、25135卯○○s、341
    59酉○○s、26223施紹良s、26226Ｇ○○s、26783李志恆s
    、26705賴文良s、26762彭志豪s、2 6806陳國泰e、2606 8
    林政男e、34239郭文吉w、黃瑞煌f、34 343胡崇銘、34891
    張榕、34045田祚榮e、60421黃雅玲n、張朝淳34348e、宇○
    ○27 813e、許家銘34291e、簡文杰27265 e、蔡博元27622e
    、魏志原27604、涂東榮25483、徐銘鴻273 84、孫玉成2675
    8、張書益35002e、楊元益20145e．．．351 96游宗照e、26
    698蔡宏宜e、陳士文n70742、陳靜怡n70584、林暉洋n71167
    、白喬維n7 2129、陳士凱f70507、陳志宏70363e、61805陳
    卉凌3、2599 0李文忠s、25144藍維德s、20277張耿偉、303
    53蔡靜s、351 80李世宇s、25547陳國民s」，有刑事警察局
    資訊室人員解析自前開電腦檔案後所列印之電腦名單一份存
    卷可參（見偵字第一四二六一號卷第三九一頁至第三九三頁
    ）；被告於偵訊時亦供承該電腦名單內之同案被告姓名均係
    其所輸入，且有收受賄款等語，並於該等名單上簽名在案（
    見偵查卷第十六宗第三八五頁至第四○五頁、第三宗第七三
    頁背面）。且證人即刑事警察局資訊室人員高大宇、陳天一
    、楊凱勝、黃維和、李相臣、張維平等人在原審均具結證稱
    該電腦名單係渠等自被告戌○○之電腦資料所讀出後列印，
    並無增刪加減情形等語，並有渠等所提出之補充資料二份存
    卷可考（見原審卷第五宗第二七四頁至第二七五頁，第二八
    一頁至第二八二頁）；並經原審於八十八年六月十六日勘驗
    前開扣案之筆記型電腦結果，確實有前開之電腦名單無訛，
    亦有原審法院之勘驗筆錄一份存卷可查（見原審卷第五九頁
    至第六七頁）。即被告於八十七年八月十七日檢察官偵查中
    亦曾供陳：(提示卷附自手提電腦列印出之名單，問: 你有
    何意見？），是我輸入的；「e」是「eve n」（未定），已
    談妥尚未收到錢；「s」是「sure」，已確定並收到錢；「f
    」是「flunk」，是不要的意思（因為他資格不符）；「w」
    是誤輸入，本來要輸入「e」；「n」是「naive」，是有提
    到，但尚不知道要不要云云（偵查卷第一宗第二七七頁反面
    ）。又被告戌○○輸入的「e」、「s」、「f」、「w」、「
    n」均會隨著其事實之變更而有不同，且就其事實之變更，
    被告戌○○並不必然隨即更改，是其結果可能會有不同，此
    自合乎常情，被告戌○○於八十七年九月九日檢察官偵查中
    又供陳：（八十七年八月三十一日至郭秀媚住處扣得之桌上
    型電腦內所列印之）該名單係按前在我筆記型電腦中COPY
    入軟碟後帶至郭女住處在桌上型電腦內操作，輸入陸續所得
    之名單，並輸入准考證號碼而來，依該名單有受賄款的為何
    人等語情形？）也是吃飯認識的朋友，純義務幫他的忙它不
    知情（見偵字第一二０二九號卷第三宗第七十三頁背面至第
    七十六頁）。並據被告戌○○在該等名單上簽名在案（見偵
    查卷第十六宗第三八五頁至第四○五頁、第三宗第七三頁背
    面）。而上開扣案之筆記型電腦係被告戌○○之配偶許斐絮
    提出乙節，業據證人許斐絮於警訊、偵訊及原審訊問時證述
    明確（見八十七年八月二十五日警訊筆錄、八十七年九月十
    七日偵訊筆錄、八十八年九月十七日訊問筆錄─偵查卷第二
    宗第一三八頁、第七宗第六五頁、原審卷第八宗第二八四頁
    背面）。被告戌○○前揭在警詢及檢察官偵查中之自白，核
    與事實相符，自屬可信。被告戌○○於警大八十六年度考試
    時，確有前開犯行乙節，業經同案被告鄭達麟、亥○○、但
    家齊分別供述明確；而被告於警大八十七年度考試，亦確有
    前開犯行之事實，亦經同案被告鄭達麟供述綦詳，且同案被
    告黃榮啟、曾梓卿、Ｃ○○、陳游介、吳順正、劉勝祥、陳
    和敬、郭文吉、張朝淳、田祚榮等人均供稱確有當面交付賄
    款予被告戌○○等語。證人即被告之外甥王俊傑亦證稱其於
    警大八十六年度二技班考試有介紹同案甲○○向被告戌○○
    行賄七十萬元，於八十七年度二技班考試時有介紹同案黃瑞
    煌、胡崇銘及證人張榕向被告戌○○行賄等語（請見八十七
    年八月十日、八月十七日警訊筆錄、八十七年八月十日、八
    月二十四日偵訊筆錄--偵查卷第一宗第一四六頁、第二宗第
    九一頁背面、第一宗第一四九頁至第一五○頁、第二宗第一
    三六頁）；證人張耿榮亦確稱確有為其四哥張耿偉、四嫂蔡
    靜媺參加警大八十七年度二技班考試一事，交付七十萬元予
    被告戌○○等語（請見八十七年八月十四日警訊筆錄、偵訊
    筆錄、原審八十七年十二月二十九日、八十八年四月十七日
    訊問筆錄--偵查卷第十宗第二頁背面、第八頁背面、原審審
    理卷第二宗第一二六頁、第四宗第一二八頁至第一三○頁）
    。被告戌○○曾供稱陳世賢係交付面額五十萬元之支票，因
    沒空處理，而當天李春漢有到辦公室，乃請李春漢幫忙提出
    交換等語（請見八十七年九月九日偵訊筆錄--偵查卷第三宗
    第七四頁），而證人李春漢及其配偶鄭阿芬亦均證稱確有為
    被告戌○○代為兌現一張面額五十萬元之支票等語（請見八
    十七年九月二日警訊筆錄--偵查卷第三六頁背面、第六四頁
    ）。且原審同案之但家齊、鄭達麟、黃榮啟、曾梓卿、劉建
    邦、陳國民、陳游介、吳順正、劉勝祥、陳和敬、陳世賢、
    林榮祥、李文忠、楊式偉、徐銘鴻、魏志原、蔡博元、彭志
    豪、李志恆、陳志賢、黃瑞煌、胡崇銘、游宗照、郭文吉、
    張朝淳、田祚榮、張耿偉、蔡靜媺、陳志弘、徐銘鴻、白栖
    伯、李三和、賴文良等人亦均坦承前揭犯行，而分別經原審
    （但家齊起三十人）及本院更審前（白栖伯、李三和、賴文
    良三人）判處罪刑後，情願甘服未提上訴而確定，亦有各該
    判決及相關訴訟資料在卷可參。又鄭達麟於八十七年十月十
    二日在警訊中供稱於八十六年六、七月間，在林口香榭大飯
    店地下室停車場，由李三明陪同，當面交付八十萬元賄款予
    被告戌○○。被告戌○○於警訊及偵訊時，亦均供稱鄭達麟
    確有前開行為（見戌○○八十七年八月十二日、九月三日警
    訊筆錄、八月十二日偵訊筆錄─偵查卷第一宗第十七頁背面
    、第三宗第五五頁、第一宗第二一頁背面）。鄭達麟之八十
    六年度二技班考試答案卡確有遭塗改，除有該答案卡扣案可
    稽外，並有中央警察大學八十七年十一月二十五日（八七）
    校科字第八七五六三一號函暨所附鑑定書與刑事警察局八十
    七年十一月二十日（八七）刑偵(二)字第九○○○二號移送書
    內所附之「八十六年度招生考試篡改電腦答案卡題數表」各
    一份在卷可憑，再而鄭達麟因而通過警大八十六年度二技班
    考試並進入警大就讀，亦有中央警察大學八十八年五月十日
    （八八）校教字第八六一八七一號函所附之本案起訴書所載
    各被告係參加該校何種考試、是否錄取並就讀之資料一份存
    卷可稽（見偵查卷第五宗第七六頁、第二一宗卷首、原審卷
    第六宗第一○七頁至第一一○頁）。觀之前揭事證，足認被
    告戌○○有向鄭達麟收受賄款。又本件李憲德參加警大八十
    六年度專修班考試之答案卡確有經竄改，此有前述警大鑑定
    之各資料可參，且李憲德並因此順利而通過考試，堪認李憲
    德所以通過上述考試，實係經被告戌○○圖利之結果，足認
    被告戌○○確有該犯行。再鄭達麟坦承事實欄所述參加警大
    八十七年度二技班與大學部考試之考生們，有部分係透過伊
    直接仲介、部分係先透過天○○再透過伊、部分則透過黃○
    ○再透過天○○嗣再透過伊，而交付賄款予被告戌○○。鄭
    達麟於偵訊時即已供承被告戌○○確曾告知伊底價為每人八
    十萬元，其他向考生開價多少各憑本事等語。且鄭達麟亦自
    承曾向天○○告稱警大二技可以用錢買，此一管道可幫你賺
    錢，底價是每人八十萬元，加多少都是你個人賺的，如果可
    以就去找考生等語（見八十七年十一月十九日偵訊筆錄、八
    十七年十月十二日警訊筆錄─偵查卷第八宗第九一頁背面、
    第七宗第九二頁背面）；另據鄭達麟復供稱渠知被告戌○○
    是在電腦上動手腳幫助考生考上等語（見八十七年八月八日
    偵訊筆錄─第八宗第一○○頁），經核以鄭達麟於八十六年
    度報考二技班，即係由被告戌○○以電腦更改成績而考上，
    堪認鄭達麟對於被告戌○○之犯罪手法，應甚明瞭，其所言
    自有可信。又鄭達麟確有與被告戌○○共同基於對於違背職
    務之行為收受賄賂之犯意聯絡，而收受考生賄款之犯行，亦
    經天○○、黃榮啟、曾梓卿、Ｃ○○、陳游介、吳順正、劉
    勝祥、陳和敬、陳世賢、林榮祥、李三和、陳志弘等人供述
    明確，並經證人曾日紅證述在卷。再刑事警察局資訊室人員
    解析自扣案屬被告戌○○所有之電腦資料中列印而成之電腦
    名單中，亦確有經鄭達麟仲介，與透過鄭達麟下線仲介之各
    被告姓名，有該電腦名單一份附卷可稽（見偵查卷第十六宗
    第三八五頁至第四○五頁）。且各該被告亦確經由被告戌○
    ○之更改成績而通過警大八十七年度二技班考試，亦有警大
    八十七年十一月十八日（八七）校教字第八七五六二七號函
    所附之「中央警察大學八十七學年度二技班招生考試弊案成
    績異常考生答案卡成績一覽表」、「中央警察大學八十七學
    年度大學部招生考試弊案成績異常考生答案卡成績一覽表」
    、八十八年五月十日（八八）校教字第八六一八七一號函所
    附之本案起訴書所載各被告係參加該校何種考試、是否錄取
    並就讀之資料各一份存卷可憑（分別見偵查卷第十六宗第三
    八五頁至第四○五頁、第五宗第十九頁至第二二頁、原審卷
    第六宗第一○七頁至第一一七頁）。是由以上所述，鄭達麟
    有為被告戌○○仲介考生並轉交所收受部分賄款之事實，已
    至為明確。黃榮啟、曾梓卿有經由鄭達麟之引介而交付賄款
    予被告戌○○之事實，業據黃榮啟、曾梓卿坦承不諱，核與
    鄭達麟之供述相符。被告戌○○供承確曾收受黃榮啟、曾梓
    卿所交付之各一百二十萬元現款（見戌○○八十七年八月十
    一日偵訊筆錄、八十七年八月十二日警訊筆錄─偵查卷第八
    宗第十二頁背面、第一宗第十五頁背面至第十六頁）。是依
    前開之事證，堪信被告戌○○確有收受黃榮啟、曾梓卿二人
    之賄款無訛。陳游介、吳順正有經由鄭達麟之引介而交付賄
    款予被告戌○○之事實，業據陳游介、吳順正坦承不諱，核
    與鄭達麟之供述相符，即被告戌○○亦供述確曾收受渠等交
    付之各一百二十萬元現款（見戌○○八十七年八月十二日警
    訊筆錄、八十七年八月十一日、九月九日偵訊筆錄─偵查卷
    第一宗第十五頁背面至第十四頁、第八宗第十三頁、第三宗
    第七三頁背面）。又於刑事警察局資訊室人員解析自扣案屬
    被告戌○○所有之電腦資料中列印而成之電腦名單中，亦確
    有陳游介、吳順正二人，有該電腦名單一份附卷可稽，再被
    告二人亦確經由被告戌○○之更改成績而通過警大八十七年
    度二技班考試，亦有警大八十七年十一月十八日（八七）校
    教字第八七五六二七號函所附之「中央警察大學八十七學年
    度二技班招生考試弊案成績異常考生答案卡成績一覽表」、
    八十八年五月十日（八八）校教字第八六一八七一號函所附
    之本案起訴書所載各被告係參加該校何種考試、是否錄取並
    就讀之資料各一份存卷可憑。堪信被告戌○○確有收受陳游
    介、吳順正二人之賄款無訛。劉勝祥、陳和敬有經由鄭達麟
    之引介而交付賄款予被告戌○○之事實，業據劉勝祥、陳和
    敬坦承不諱，核與鄭達麟之供述相符（見鄭達麟八十七年八
    月八日警訊筆錄、八月八日、八月十三日、九月十一日偵訊
    筆錄─偵查卷第八宗第二頁背面至第三頁、第九頁、第二七
    頁背面、第六一頁），並有劉勝祥自撰之自白書一份附卷可
    稽（見偵查卷第十五宗第一五七頁）。被告戌○○雖否認有
    收受劉勝祥、陳和敬二人之賄款，惟於刑事警察局資訊室人
    員解析自扣案屬被告戌○○所有之電腦資料中列印而成之電
    腦名單中，亦確有劉勝祥、陳和敬二人，有該電腦名單一份
    附卷可按，於該名單中，被告戌○○將劉勝祥誤寫為「劉勝
    雄」）；再而劉勝祥、陳和敬二人亦確經由被告戌○○之更
    改成績而通過警大八十七年度二技班考試，亦有警大八十七
    年十一月十八日（八七）校教字第八七五六二七號函所附之
    「中央警察大學八十七學年度二技班招生考試弊案成績異常
    考生答案卡成績一覽表」、八十八年五月十日（八八）校教
    字第八六一八七一號函所附之本案起訴書所載各被告係參加
    該校何種考試、是否錄取並就讀之資料各一份存卷可稽，堪
    信被告戌○○確有收受劉勝祥、陳和敬二人之賄款無訛。證
    人曾日紅自八十七年八月十日向臺灣桃園地方法院檢察署檢
    察官自首以迄原審調查時，均明確指證其行賄時有交付賄款
    二百四十萬元及白喬寧、白喬維二人姓名資料乙情（見偵查
    卷第九宗第四頁反面、原審卷第六宗第八十頁），核與被告
    戌○○及鄭達麟二人供述相符（戌○○八十七年八月十一日
    偵訊筆錄─偵查卷第八宗第十三頁，鄭達麟九月十一日偵訊
    筆錄、第一審八十八年五月二十九日、九月十日訊問筆錄─
    原審卷第六宗第二一六頁背面至第二二○頁背面），自堪信
    為真實。前述二百四十萬元賄款及白喬寧、白喬維二人之資
    料，其中戌○○收到一百六十萬元，鄭達麟收到八十萬元，
    而戌○○亦有收到白喬寧、白喬維之資料，此復據戌○○及
    鄭達麟分別供述在卷，互核相符（戌○○八十七年八月十一
    日偵訊筆錄─偵查卷第八宗第十三頁，鄭達麟八十七年九月
    十一日偵訊筆錄、原審八十八年五月二十九日、九月十日訊
    問筆錄─偵查卷第八宗第六一頁背面、原審卷第六宗第二一
    七頁、第十宗第二四九頁）。白栖伯之子白喬寧、白喬維二
    人分別報考警大八十七年度二技班與大學部考試，白喬寧與
    白喬維二人分別通過初試，惟因警大查覺該考試有舞弊情事
    ，白喬寧、白喬維複試時均未通過，此有警大八十八年五月
    十日（八八）校教字第八八一八七一號函並附本案起訴書所
    載各被告參加該校何種考試、是否錄取並就讀之資料各一份
    可稽。而白喬寧、白喬維二人初試之電腦答案卡經予以人工
    重新核分結果，均與初試電腦閱卷之核分有甚大之差異，復
    有中央警察大學八十七年十一月十八日（八七）校教字第八
    七五六二七號函暨所附之「中央警察大學八十七學年度二技
    班招生考試弊案成績異常考生答案卡成績一覽表」、「中央
    警察大學八十七學年度大學部招生考試弊案成績異常考生答
    案卡成績一覽表」各一份在卷可憑。又自被告戌○○使用之
    筆記型電腦及桌上型個人電腦內，經解讀部分檔案後，發現
    部分參加八十七年度二技班與大學部考生之姓名，而白喬寧
    、白喬維二人之姓名亦在其內，復有刑事警察局資訊室人員
    解析自前開電腦檔案後所列印之電腦名單一份存卷可參，而
    該電腦名單係刑事警察局資訊室人員自戌○○之電腦資料所
    讀出後列印，並無增刪加減之情形，復據證人即刑事警察局
    資訊室人員高大宇、陳天一、楊凱勝、黃維和、李相臣、張
    維平等人結證明確，並有其等所提出之補充資料二份存卷可
    參，原審並於八十八年六月十六日勘驗前開扣案之筆記型電
    腦結果，亦確有前開之電腦名單無訛，有原審製作之勘驗筆
    錄一份存卷可考，上開扣案之筆記型電腦係被告戌○○之配
    偶許斐絮提出乙節，已述如前，白栖伯於證人曾日紅交付賄
    款二百四十萬元時，確有到場乙節，業據被告戌○○及鄭達
    麟二人分別供述明確，並互核相符（見戌○○八十七年八月
    十一日偵訊筆錄─偵查卷第八宗第十三頁，鄭達麟八十七年
    八月八日、九月十一日偵訊筆錄、原審八十八年五月二十九
    日、九月十日訊問筆錄─偵查卷第八宗第九頁背面、第六一
    頁背面、原審卷第六宗第二一六頁背面至第二二○頁背面、
    第十宗第二四八頁背面），經參以當時被告戌○○仍被羈押
    且禁止接見通信，然其所述仍與鄭達麟所述相符，以及白栖
    伯與證人曾日紅所言，白栖伯與鄭達麟係舊識，曾日紅係因
    配偶白栖伯之關係而認識鄭達麟等情，足認白栖柏確有與其
    配偶曾日紅共同參與行賄被告戌○○。證人曾日紅於自首或
    原審理時證稱白栖伯並不知情，且未參與云云，係迴護之詞
    ，不足採信。戌○○與鄭達麟之供述前後雖稍有不一，然對
    於前開事實所供各節如何可採，均已詳加論述如前，尚難因
    渠等對於部分事實稍有異詞，即認所供全屬不可採。又依卷
    附台中市警察局八十八年八月二十七日八八中市警刑字第四
    七四七五號函送之白栖伯八十七年上半年職員簽到、退簿（
    原審卷第九宗第三四○、三四二頁）記載白栖伯於八十七年
    五、六月份，僅有五月二十五日下午簽退時因「休假」未簽
    退，其餘均有簽到或簽退，此有該職員簽到、退簿可佐。然
    依該函所附之白栖伯請假申請表（原審卷第九宗第三四一頁
    ）則顯示台中市警察局准被告白栖伯於八十七年五月二十五
    日上午八時起至十八時止請休假一天。由此可知，上開職員
    簽到、退簿之簽名與實際請假之情形不符，故尚難以上開職
    員簽到、退簿均有白栖伯之簽名，遽為白栖伯於前揭行賄之
    日不在場之有利認定。再證人曾日紅於八十七年八月十日自
    首時，稱其行賄之時間為八十七年五月二十三日（偵查卷第
    九宗第四頁背面），而於自首九個多月後之八十八年五月二
    十九日原審審理時則改稱應係八十七年五月二十二日才正確
    ，因其於當日提款二十萬元後即北上交付予鄭達麟云云（原
    審卷第六宗第二一八、二一九頁），並提出其於彰化銀行綜
    合存款存摺影本一份為證（原審卷第六宗第二三三至二三八
    頁）。鄭達麟供稱白栖伯夫婦交付賄款日期為「八十七年六
    月初」（偵查卷第八宗第九頁背面）、或「八十七年五、六
    月間，詳細日期不記得，但不是週休二日」（原審卷第六宗
    第二一六頁背面）。查依上開彰化銀行綜合存款存摺影本顯
    示曾日紅於八十七年五月二十二日固有提領二十萬元現金，
    然因本件曾日紅行賄之金額高達二百四十萬元，已如前述，
    且為證人曾日紅所是認。而曾日紅於當日提款之金額僅係其
    欲行賄金額之十二分之一，數目甚少，曾日紅是否於當日或
    翌日即籌足二百四十萬元，尚有不明，況該存摺係於曾日紅
    自首九個多月後才提出，更令人起疑，故該存摺尚難為其有
    利之認定。依鄭達麟所述交付賄款日期不是週休二日，而觀
    之行事曆，八十七年五月二十二日為星期五，五月二十三日
    為星期六，為五月份的第四個星期六；同年六月六日為六月
    份第一個星期六。是曾日紅所述同年五月二十二日或二十三
    日行賄，與鄭達麟所供非週休二日則有歧異，故有關被告白
    栖伯與證人曾日紅交付賄款之日期，參之鄭達麟前揭供詞內
    容大致可採，當認其於偵訊初訊時所稱之八十七年六月初與
    事實較為符合而可採。另陳世賢對於前開犯行供承不諱，並
    有其自撰之自白書一份附卷可稽（見偵查卷第十五宗第一五
    ○頁），核與鄭達麟之供述相符，即被告戌○○亦供述確曾
    收受由鄭達麟轉交面額為五十萬元之支票一張（見戌○○八
    十七年九月九日偵訊筆錄─偵查卷第三宗第七四頁及第八○
    頁背面）。又於刑事警察局資訊室人員解析自扣案屬被告戌
    ○○所有之電腦資料中列印而成之電腦名單中，亦確有陳世
    賢姓名，有該電腦名單一份附卷可稽，再陳世賢係經由被告
    戌○○之更改成績而通過警大八十七年度二技班考試，亦有
    警大八十七年十一月十八日（八七）校教字第八七五六二七
    號函所附之「中央警察大學八十七學年度二技班招生考試弊
    案成績異常考生答案卡成績一覽表」、八十八年五月十日（
    八八）校教字第八六一八七一號函所附之本案起訴書所載各
    被告係參加該校何種考試、是否錄取並就讀之資料各一份存
    卷可憑。堪信被告戌○○確有收受陳世賢之賄款無訛。至於
    被告戌○○所收受陳世賢賄款之金額，據陳世賢於原審審理
    時，均供稱係交付賄款八十萬元予鄭達麟（見原審八十八年
    二月二十三日、四月十七日訊問筆錄─原審卷第三宗第一四
    四頁、第四宗第一四四頁），且核以鄭達麟於本案發生後，
    即詳細供述犯罪情節，且提供賄款之流向供檢察官扣押，故
    其就陳世賢交付之賄款部分，供稱當時係由陳世賢無法籌出
    那麼多錢，故未賺差價，僅收八十萬元交給戌○○等語（見
    鄭達麟八十七年八月十三日、九月十七日偵訊筆錄、原審八
    十八年四月十七日訊問筆錄─偵查卷第八宗第二七頁背面、
    第七宗第六四頁背面、原審卷第四宗第一四五頁），較堪採
    信，即此部分陳世賢所交付之賄款金額應為八十萬元，並非
    被告戌○○所稱之五十萬元。又林榮祥確有透過鄭達麟行賄
    被告戌○○並交付賄款之事實，業據林榮祥於原審坦承不諱
    ，核與鄭達麟之供述相符，且被告戌○○亦供述確曾收受由
    鄭達麟轉交之七十萬元，及嗣後有退還等語（見戌○○八十
    七年九月九日偵訊筆錄─偵查卷第三宗第八二頁；再於刑事
    警察局資訊室人員解析自扣案屬被告戌○○所有之電腦資料
    中列印而成之電腦名單中，亦確有林榮祥姓名，有該電腦名
    單一份附卷可稽（見偵查卷第十六宗第三八五頁至第四○五
    頁）。堪信被告戌○○確有收受林榮祥之賄款無訛。至於被
    告戌○○所收受林榮祥賄款之金額，據林榮祥於原審審理時
    ，均供稱係交付賄款八十萬元予鄭達麟（見原審八十八年四
    月十七日訊問筆錄─原審卷第四宗第一四七頁），且核以鄭
    達麟於本案發生後，即詳細供述犯罪情節，且提供賄款之流
    向供檢察官扣押，故其就林榮祥交付之賄款部分，供稱當時
    係由林榮祥無法籌出那麼多錢，故未賺差價，僅收八十萬元
    交給戌○○等語（見鄭達麟八十七年九月十一日偵訊筆錄、
    原審八十八年四月十七日訊問筆錄─偵查卷第八宗第六二頁
    背面，原審卷第四宗第一四七頁背面），較堪採信，即此部
    分林榮祥所交付之賄款金額應為八十萬元，並非被告戌○○
    所稱之七十萬元。另李三和對於其兄李三明有交付其李文忠
    所有之一百十萬元由其存入金融機構，嗣並提出八十萬元交
    付予鄭達麟，於交付該等款項時，另有交付一張記載有李文
    忠姓名及服務單位紙條，且事後有將三十萬元返還予李文忠
    之事實坦承不諱，核與李文忠供述情節相符（偵查卷第七宗
    第五十頁背面），堪信為真。李文忠報考警大八十七年度二
    技班考試，有通過初試，惟因警大查覺該考試有舞弊情事，
    李文忠複試時未通過，此有警大八十八年五月十日（八八）
    校教字第八八一八七一號函並附本案起訴書所載各被告參加
    該校何種考試、是否錄取並就讀之資料各一份可稽。李文忠
    初試之電腦答案卡經予以人工重新核分結果，與初試電腦閱
    卷之核分有甚大之差異，復有中央警察大學八十七年十一月
    十八日（八七）校教字第八七五六二七號函暨所附之「中央
    警察大學八十七學年度二技班招生考試弊案成績異常考生答
    案卡成績一覽表」、「中央警察大學八十七學年度大學部招
    生考試弊案成績異常考生答案卡成績一覽表」各一份在卷可
    憑。又自戌○○使用之筆記型電腦及桌上型個人電腦內，經
    解讀部分檔案後，發現部分參加八十七年度二技班考生之姓
    名，而李文忠之姓名亦在其內，復有刑事警察局資訊室人員
    解析自前開電腦檔案後所列印之電腦名單一份存卷可參（偵
    查卷第十六宗第三八五頁至第四○五頁）。而該電腦名單係
    刑事警察局資訊室人員自戌○○之電腦資料所讀出後列印，
    並無增刪加減之情形，復據證人即刑事警察局資訊室人員高
    大宇、陳天一、楊凱勝、黃維和、李相臣、張維平等人結證
    明確，並有其等所提出之補充資料二份存卷可參。原審並於
    八十八年六月十六日勘驗前開扣案之筆記型電腦結果，亦確
    有前開之電腦名單無訛，有原審製作之勘驗筆錄一份存卷可
    稽，李文忠對於共犯前開犯行於偵查中亦自白不諱，核與鄭
    達麟之供述相符，且被告戌○○亦供述確曾收受由鄭達麟轉
    交之七十萬元（鄭達麟八十七年八月十三日、九月九日、九
    月十一日、十一月十九日偵訊筆錄、原審八十八年五月二十
    九日訊問筆錄─偵查卷第八宗第二七頁背面、第三宗第八○
    頁背面、第八宗第六一頁、第九一頁背面、原審卷第六宗第
    二一四頁；戌○○八十七年九月九日偵訊筆錄─偵查卷第三
    宗第八○頁背面）。而李文忠部分，亦經原審審酌其自白、
    鄭達麟之陳述及相關證物，認其確有成立前開之犯行，並已
    判處罪刑確定在案。李三和於偵訊、原審及本院審理時，均
    供稱係交付賄款八十萬元予鄭達麟（李三和八十七年八月十
    二日、九月十日偵訊筆錄、原審八十八年五月十五日、五月
    二十九日訊問筆錄、原審九十年八月一日審理筆錄─偵查卷
    第一宗第一八五頁背面、第七宗第五時頁背面、原審卷第六
    宗第七九頁背面、第二一五頁），且核以鄭達麟於本案發生
    後，即詳細供述犯罪情節，且提供賄款之流向供檢察官扣押
    ，故其就為李文忠交付之賄款部分，供稱當時係轉交八十萬
    元給戌○○等語（鄭達麟八十七年八月十三日、九月九日、
    九月十一日、十一月十九日偵訊筆錄─偵查卷第八宗第二十
    七頁背面、第三宗第八十頁背面、第八宗第六十一頁、第九
    十一頁背面），較堪採信，故認李文忠部分，李三和確有代
    為轉交賄款八十萬元，而鄭達麟亦有將該賄款轉交予被告戌
    ○○收受。雖李三和另供稱：前述一百十萬元是伊兄李三明
    打電話叫伊去拿的，伊去拿時，李三明只說他人在高雄上班
    不方便，是別人的錢，別人會來拿，有人來拿時就連這張紙
    給他就好了等語，並未提及是考試行賄的賄款，因為是親大
    哥交代，伊信賴並依其所託而為，根本不知是違法行賄之金
    錢，否則絕對不會公然將該存款存入自己帳戶云云。惟查李
    三和確有交付八十萬元及同時交付李文忠姓名、服務單位之
    紙條一張予鄭達麟之事實，業據鄭達麟供述詳盡，且鄭達麟
    亦供稱李三和就交八十萬元給我，就說是李文忠考試要用的
    等語（鄭達麟八十七年八月十三日偵訊筆錄─偵查卷第八宗
    第二十八頁背面），經核以李三和為李文忠保管賄款在先，
    於交付賄款八十萬元予同案被告鄭達麟時，尚交付記載有李
    文忠之姓名與服務單位之紙條，且其知悉係李文忠考試要的
    之金錢，及徵之該款項與一般考試報名費用顯不相當等情，
    足見李三和應知情其所交付者為行賄款項，至為明確。又陳
    志弘如何經由鄭達麟行賄被告戌○○之事實，業據陳志宏坦
    承不諱，核與鄭達麟之供述相符，且有陳志弘匯款予鄭達麟
    之郵政國內匯款執據影本一張附卷可稽（見偵查卷第三宗第
    九一頁）。又於刑事警察局資訊室人員解析自扣案屬被告戌
    ○○所有之電腦資料中列印而成之電腦名單中，亦確有陳志
    弘姓名，有該電腦名單一份在卷可憑，再陳志弘亦確經由被
    告戌○○之更改成績而通過警大八十七年度大學部考試，亦
    有警大八十七年十一月十八日（八七）校教字第八七五六二
    七號函所附之「中央警察大學八十七學年度大學部招生考試
    弊案成績異常考生答案卡成績一覽表」、八十八年五月十日
    （八八）校教字第八六一八七一號函所附之本案起訴書所載
    各被告係參加該校何種考試、是否錄取並就讀之資料各一份
    存卷可考，堪信被告戌○○確有收受陳志宏之賄款無訛。有
    關黃瑞煌、胡崇銘經由王俊傑行賄被告戌○○之事實，業據
    黃瑞煌、胡崇銘二人坦承不諱，核與證人王俊傑、張榕之證
    述相符，並有黃瑞煌自撰之自白書一份附卷可稽（見偵查卷
    第十四宗第九六頁至第九八頁）。且於刑事警察局資訊室人
    員解析自扣案屬被告戌○○所有之電腦資料中列印而成之電
    腦名單中，亦確有胡崇銘、張榕之姓名，有該電腦名單一份
    附卷可憑（見偵查卷第十六宗第三八五頁至第四○五頁）；
    再而胡崇銘與張榕亦確經由被告戌○○之更改成績而通過警
    大八十七年度二技班考試，亦有警大八十七年十一月十八日
    （八七）校教字第八七五六二七號函所附之「中央警察大學
    八十七學年度二技班招生考試弊案成績異常考生答案卡成績
    一覽表」、八十八年五月十日（八八）校教字第八六一八七
    一號函所附之本案起訴書所載各被告係參加該校何種考試，
    是否錄取並就讀之資料各一份存卷可考（分別見偵查卷第五
    宗第十九頁至第二二頁、原審卷第六宗第一○七頁至第一一
    七頁）。足認黃瑞煌、胡崇銘確有經由王俊傑行賄被告戌○
    ○並交付賄款。有關郭文吉行賄被告戌○○之事實，業據郭
    文吉坦承不諱，即被告戌○○亦供承郭文吉確有交付七十萬
    元給伊等語（見八十七年八月十一日偵訊筆錄─偵查卷第八
    宗第十三頁背面）。且於刑事警察局資訊室人員解析自扣案
    屬被告戌○○所有之電腦資料中列印而成之電腦名單中，亦
    確有郭文吉之姓名，有該電腦名單一份附卷可稽（見偵查卷
    第十六宗第三八五頁至第四○五頁）；再郭文吉亦確經由被
    告戌○○之更改成績而通過警大八十七年度二技班考試，亦
    有警大八十七年十一月十八日（八七）校教字第八七五六二
    七號函所附之「中央警察大學八十七學年度二技班招生考試
    弊案成績異常考生答案卡成績一覽表」、八十八年五月十日
    （八八）校教字第八六一八七一號函所附之本案起訴書所載
    各被告係參加該校何種考試、是否錄取並就讀之資料各一份
    存卷可憑（分別見偵查卷第五宗第十九頁至第二二頁、原審
    卷第六宗第一○七頁至第一一七頁）。堪信被告戌○○確有
    收受郭文吉之賄款無訛。有關田祚榮行賄被告戌○○之事實
    ，業據田祚榮坦承不諱，即被告戌○○亦供承田祚榮有交付
    四十萬元給我等語（見八十七年九月九日偵訊筆錄─偵查卷
    第三宗第七三頁背面，有關田祚榮究係交付四十萬元或八十
    萬元，詳於後敘）。又刑事警察局資訊室人員解析自扣案屬
    被告戌○○所有之電腦資料中列印而成之電腦名單中，亦確
    有同案被告田祚榮之姓名，有該電腦名單一份附卷可稽（見
    偵查卷第十六宗第三八五頁至第四○五頁）；再田祚榮亦確
    經由被告戌○○之更改成績而通過警大八十七年度二技班考
    試，亦有警大八十七年十一月十八日（八七）校教字第八七
    五六二七號函所附之「中央警察大學八十七學年度二技班招
    生考試弊案成績異常考生答案卡成績一覽表」、八十八年五
    月十日（八八）校教字第八六一八七一號函所附之本案起訴
    書所載各被告係參加該校何種考試、是否錄取並就讀之資料
    各一份存卷可憑（分別見偵查卷第五宗第十九頁至第二二頁
    、原審卷第六宗第一○七頁至第一一七頁）。田祚榮交付之
    金額，經核以田祚榮確係先於醉鴛鴦平價海產店內交付其隨
    身攜帶之四十萬元，嗣於一星期後，再於前開海產店內交付
    不足之四十萬元予戌○○之事實，業據田祚榮自偵訊起即坦
    承不諱，且徵諸被告戌○○就每一個考生幾乎均收取八十萬
    元，而田祚榮與之並無特殊關係，其實無折價短收之理，故
    被告戌○○所稱僅收受被告田祚榮四十萬元云云，尚不足採
    ，應以田祚榮供述交付八十萬元予被告戌○○之情節，較堪
    採信。堪信被告戌○○確有收受田祚榮之賄款無訛。有關張
    朝淳行賄被告戌○○之事實，業據張朝淳坦承不諱，核與田
    祚榮之供述相符。且於刑事警察局資訊室人員解析自扣案屬
    被告戌○○所有之電腦資料中列印而成之電腦名單中，亦確
    有張朝淳之姓名，有該電腦名單一份附卷可稽（見偵查卷第
    十六宗第三八五頁至第四○五頁）；再者張朝淳亦確經由同
    案被告戌○○之更改成績而通過警大八十七年度二技班考試
    ，亦有警大八十七年十一月十八日（八七）校教字第八七五
    六二七號函所附之「中央警察大學八十七學年度二技班招生
    考試弊案成績異常考生答案卡成績一覽表」、八十八年五月
    十日（八八）校教字第八六一八七一號函所附之本案起訴書
    所載各被告係參加該校何種考試、是否錄取並就讀之資料各
    一份存卷可憑（分別見偵查卷第五宗第十九頁至第二二頁、
    審理卷第六宗第一○七頁至第一一七頁）。堪信被告戌○○
    確有收受張朝淳之賄款無訛。有關張耿偉、蔡靜媺行賄被告
    戌○○之事實，業據張耿偉、蔡靜媺於原審審理中坦承不諱
    ，且經證人張耿榮證述屬實（見原審八十七年十二月二十九
    訊問筆錄─原審卷第二宗第一二六頁背面）。另關於張耿偉
    由蔡靜媺郵局存簿儲金帳戶內，自八十七年七月九日起每日
    提領十萬元至七月十三日止，共計為五十萬元之事實，亦有
    蔡靜媺之存簿儲金帳簿影本一份附卷可稽（見偵查卷第三宗
    第一一七頁）。又於刑事警察局資訊室人員解析自扣案屬被
    告戌○○所有之電腦資料中列印而成之電腦名單中，亦確有
    張耿偉、蔡靜媺之姓名，有該電腦名單一份附卷可證（見偵
    查卷第十六宗第三八五頁至第四○五頁，蔡靜媺部分被誤寫
    為蔡靜）；再張耿偉與蔡靜媺亦確經由被告戌○○之更改成
    績而通過警大八十七年度二技班考試，亦有警大八十七年十
    一月十八日（八七）校教字第八七五六二七號函所附之「中
    央警察大學八十七學年度二技班招生考試弊案成績異常考生
    答案卡成績一覽表」、八十八年五月十日（八八）校教字第
    八六一八七一號函所附之本案起訴書所載各被告係參加該校
    何種考試、是否錄取並就讀之資料各一份存卷可考（分別見
    偵查卷第五宗第十九頁至第二二頁、審理卷第六宗第一○七
    頁至第一一七頁，另被告蔡靜媺部分另有內政部警政署刑事
    警察局八十八年八月七日刑偵(二)字第七七九○七號函暨所附
    資料參照─原審卷第九宗第二三二頁至第二三四頁）。堪信
    被告戌○○確有收受張耿偉、蔡靜媺之賄款無訛。被告戌○
    ○對於其主管之事務，直接圖利黃永俊、施紹良、涂東榮、
    孫玉成、藍維德、李世宇、簡文杰、蔡宏宜、許家銘、楊元
    益、陳靜怡、陳士凱、陳士文、林暉洋、陳卉凌（下稱黃永
    俊等十五人）等部分，徵諸黃永俊等十五人之姓名均出現於
    被告戌○○之電腦名單內，且渠等電腦成績亦有遭竄改跡象
    ，並均因此順利而通過考試，進入警大就讀，以及被告戌○
    ○曾供稱伊有幫陳靜怡、陳士文、陳土凱等人進入警大等情
    ，堪信黃永俊等十五人所以通過上述警大之考試，實係經被
    告戌○○圖利渠等之結果。綜上事證，足認被告戌○○確有
    該等犯行。又被告戌○○所為之前揭自白，核與事實尚屬相
    合，被告戌○○所為之前揭自白，自屬可信。其事後翻異前
    供，改稱未收受賄賂，未篡改考生分數云云，應係臨訟卸責
    之詞，委無足採。又被告被告戌○○雖稱；伊八十七年七月
    九日被免職後就搬離辦公室云云。前警大校長謝瑞智亦在本
    院證稱我確實是在（八十七年）七月十二日就告訴戌○○從
    十三日解除電算中心主任之職務，所以他確實自七月十三日
    就解職等語（見本院上更一卷三第二一五頁）。然據現任警
    大資訊室主任鄧少華在本院證稱雖然我們負責系統，但是我
    們所作的工作，只是通知大眾電腦的維修工程師維修而已；
    當初在八十七年間真正執行閱卷的時候有一個命令下來，由
    陳志誠接電算中心主任，但是在我從進警大到由陳志誠接電
    算中心主任這段期間，這些工作都是由戌○○在實際操作云
    云（見本院上更一卷三第十九頁）。證人即原警大資訊管理
    系副教授陳志誠亦證稱我八十七年八月份正式接管電算中心
    主任；．．．我們有去查核，在七月二十三日下午，我們六
    校資績計分的時候，把成績列印下來，發現電腦成績和我們
    手上的資料不符，所以在七月二十四日放榜之前，我們又進
    行七校，這部分是指資績計分的部分；．．．（提示八十七
    年十月二日警大校長投書自由時報，問：為何你說八十七年
    八月份正式接掌電算中心，投書是寫七月份？）謝校長所言
    與我不符，我說的才正確，我這裡資料，是有一個函（派令
    ）在七月十三日給我，但是函文（派令）的內容是說八月一
    日正式生效。七月十一日校長就跟我提過要我接任，但是我
    喜歡作研究工作，而且資歷較淺，我意願不高，後來七月十
    三日亦是校長早上請我去接任，要我進去實習，我這裡可以
    提出資料（庭呈）可以證明，這段時間內處理事務的還是戌
    ○○，我也沒有和他有交接的動作和接觸等語（見本院上更
    一卷三第六十八頁至第七十頁）。並據其提出由被告戌○○
    於八十七年七月十三日批示「如擬、代為決行」之內政部函
    附卷為證（見本院上更一卷三第七十六頁）。再參諸被告戌
    ○○於八十七年八月十一日警訊中亦供陳我先設定好一個程
    式附著跟著主啟式（ＣＯＮＴ九三二一）啟動，並於報名手
    續完成後，我再將相關考生准考證輸入該程式中，於（八十
    七年）七月二十四日凌晨當ＣＯＮＴ九三二一程式運算各科
    成績時，相關學生之各科成績會自動調整達到錄取標準；當
    我設計此程式完成，就聽到警察大學校長要換掉我電算中心
    主任的風聲，原本作罷不做了，並欲將金錢退還，但受鄭達
    麟等轉手人拜託，又於七月九日遭校長解除主任職務並交待
    要和新主任將閱卷工作完成，該案又責任重大，心懷不甘一
    時失察才鑄成大錯云云（見偵字第一二０二九號卷第一宗第
    十頁背面、第十一頁）。於八十七年八月十二日警訊中仍供
    陳：（問：你於何時利用程式修改大學部及二技班成績主檔
    ？）七月二十四日凌晨；（問：你於何時修改資績積分？第
    一次何時？第二次何時？答：大約在第七校正以後，是顏志
    平向我反映積分錯誤之後我去修改資績分：（問：修改成績
    之程式名稱為何？現在何處？答：REMN為程式名稱，於七月
    二十四日計分完成後自動銷毀等語（見偵字第一七六五三號
    卷第一宗第十一頁背面）。則證人鄧少華、陳志誠在本院所
    供陳志誠於八十七年八月份正式接掌電算中心主任前，該電
    算中心之工作都是由戌○○在實際操作乙節，尚屬可信。從
    而，被告戌○○雖於八十七年七月十二日即經前警大校長謝
    瑞智口頭告知免除擔任警大電算中心代理主任之職務；然因
    有關試務之電腦作業部分全係由被告戌○○所籌劃、設計，
    且依前開函文（派令）的內容是八月一日正式生效，故迄至
    八十七年七月三十一日以前，被告戌○○仍有其職務及操作
    其電腦，並得伺機篡改試務成積資料，應可認定，再中央警
    察大學86年二年制技術系班招生考試完畢至放榜之期間及流
    程為：(一)9月28日筆試（初試）。(二)9月29日教務處將答案卡
    送交電算中心，由電算中心進行電腦閱卷，電腦閱卷期間答
    案卡封存電算中心主機房，並由電算中心輪派專人管卷，主
    機房鑰匙僅電算中心主任及管卷人員持有，管卷人員輪班表
    為陳明僑9月30日、10月5日；董正談10月1日、10月6日；邢
    台平10月2日、10月7日；李昀儒10月3日、10月8日；柯俊吉
    10月4日。(三)9月30日至10月6日分別進行答案卷之人工閱卷
    。(四)10月9日初試錄取會議，同日初試放榜，放榜後答案卡
    移至電算中心終端機室與國文卷合併存放（終端機室鑰匙僅
    電算中心主任及管卷人員持有）。(五)10月9日至10月15日受
    理複查成績申請。(六)10月16日複試。(七)10月17日複試放榜。
    (八)10月23日註冊入學。(九)10月30日公告正式錄取榜單。考生
    申請複查成績作業完成，新生註冊入學，試務工作完成後，
    再擇時將答案卡與國文卷交由教務處取回。其流程為教務處
    人員先至電算中心，再由電算中心人員將答案卡取出，依節
    次（科別）交由教務處註冊組人員直接送至本校資訊館四樓
    之資料儲存室保管。該段期間教務處辦理試務人員當時職稱
    為：組長霍春亨、訓導邱俊誠、警正組員林新發、瞿訓迪、
    助教陳文雄。有中央警察大學94年9月14日校人字第0940003
    998號函檢附該校86年二年制技術班招生考試相關事項說明
    在卷可稽（本院更二審卷二第225頁至227頁）。及有關中央
    警察大學86學年度二年制技術系班招生考試之錄取最低分數
    ，分別為：行政警察學系69.74分、消防學系59.88分；各系
    錄取之最高分數係依據招生簡章規定之成績計算方式產生：
    最近3年工作資績佔百分之三十，入學考試（筆試）佔百分
    之七十，錄取總分最高分數：行政警察學系為85.21分，消
    防學系為77.65分。有關初試錄取標準之決定，決議按簡章
    規定辦理錄取工作、遇缺按成績高低順序遞補。新生錄取工
    作由警政署、消防署蒞會人員暨該校鄭主任善印及黃敬德老
    師代理監督辦理。臨時動議：筆試及資績計分計算方式，經
    警政署、消防署與會人員抽樣核對成績，正確無誤。電算中
    心主任戌○○確實參與該會議。有中央警察大學94年12月27
    日校教字第0940006630號函並檢附該校86學年度二年制技術
    系班招生考試之86年10月9日初試錄取會議紀錄及簽到表在
    卷可稽（本院更二審卷三第61至64頁）。又有關該校87年7
    月24日招生考試事項之說明：87年7月24日凌晨1時30分讀卡
    工作完畢後，共有註冊組邱俊誠、人事室李錫棟及電算中心
    陳志誠、董正談於機房內進行抽驗漏讀卡工作，此間，戌○
    ○則自行回到其主任辦公室內或於電算中心辦公室。戌○○
    擔任電算中心主任期間，以平日維護及修改其所負責之電腦
    閱卷系統為由，要求當時維護廠商大和電腦公司工程師佈設
    專線，由其主任辦公室所使用之個人電腦連接至警大閱卷電
    腦系統（Prime），因此於讀卡完畢後，任何程式之啟動，
    皆可由其辦公室內之個人電腦執行。該校各招生考試之錄取
    名額已明訂於簡章中，經計算個人成績及排序後即可得知該
    次招生考試各系之錄取標準。巳○○、申○○二人皆為中央
    警察大學86學年度二年制技術系考生，初試錄取結果分別為
    巳○○：行政警察學系第二名錄取；申○○：消防學系第一
    名錄取。電腦答案卡疑似遭到修改為86年之前之招生考試，
    因當時閱卷流程為考試結束後，答案卡由教務處送交電算中
    心，電算中心進行答案卡拆封及讀卡，答案卡封存電算中心
    主機房，由電算中心同仁輪流管卷，主機房鑰匙則為電算中
    心主任戌○○及當日管卷人員分別持有；而放榜完畢後，答
    案卡移至電算中心終端機室與國文卷合併存放，終端機室鑰
    匙亦由電算中心主任戌○○及電算中心綜合業務組人員分別
    持有。故郭員皆可以辦理招生業務為由，自由進出答案卡存
    放處並取得答案卡做修改，且郭員在修改答案卡後未重新讀
    卡，故前後資料可能有所差異；而修改部分可能有遺漏，致
    答案卡電腦計算與人工計分之成績未必一致。由於87年電腦
    閱卷，已採取較為嚴謹的流程，電腦卡片除拆封讀卡外，均
    放置於警大槍械室保管，戌○○並無法進行修正。87年之前
    電腦閱卷程式由郭員所撰寫並進行電腦閱卷成績計算等作業
    ，弊案爆發後，刑事局及地檢署檢察官至該辦公室進行搜索
    時，發現該專線已遭利刃切斷，切斷之處仍在主任辦公室內
    ，且切斷之處沿其線路，可連接至Prime主機無誤，而高等
    法院法官來校勘查時，該線路仍保持原狀。Prime主機於87
    年刑事局調查後即封存未再啟動，故無法得知郭員所稱之RE
    MN程式是否尚存於該主機內。87年郭員仍於電算中心辦理招
    生業務，且可透過專線由其主任辦公室所使用之個人電腦連
    接至Prime主機，故可持續使用Prime主機進行電腦閱卷、成
    績計算等作業，並重新加入刪除的程式。有中央警察大學95
    年4月18日校人字第095000 1135號函及其附件在卷可稽（本
    院更二審卷三第108頁至11 1頁）。足見被告戌○○確實有
    參與中央警察大學86學年度二年制技術系班招生考試之錄取
    最低分數之會議及該校87年度各招生考試之錄取名額已明訂
    於簡章中，經計算個人成績及排序後即可得知該次招生考試
    各系之錄取標準，被告戌○○並可以辦理招生業務為由，自
    由進出答案卡存放處並取得答案卡做修改，且戌○○在修改
    答案卡後未重新讀卡，故前後資料可能有所差異；而修改部
    分可能有遺漏，致答案卡電腦計算與人工計分之成績未必一
    致，且其可透過專線由其主任辦公室所使用之個人電腦連接
    至Prime主機，故可持續使用Prime主機進行電腦閱卷、成績
    計算等作業，並重新加入刪除的程式等，尚非被告戌○○所
    述之其不可能更改等。再被告戌○○於八十七年八月二十六
    日寄出聲請狀，記載其向部分被告收受賄款之地點，且於八
    十七年九月十四日寄出之聲請狀，亦載明其收受部分被告之
    賄款與犯罪情節，且記載「被告一到案即主動配合調查並自
    白」等語（請見偵查卷第二宗第二四○頁、第三宗第九五頁
    ），且本案於八十七年八月十一日、八月十二日、八月十八
    日警訊後，在檢察官複訊時，被告戌○○均仍坦承收賄，並
    供陳警訊筆錄屬實，沒有被刑求等語，有其筆錄可稽，再參
    以卷附經原審向台灣桃園看守所調閱被告戌○○入所時之相
    關資料即台灣桃園看守所被告健康檢查表、台灣桃園看守所
    新收（借提還押）收容人內外傷紀錄表、台灣桃園看守所衛
    生課病歷紀錄、台灣桃園監獄衛生科病歷紀錄各一份顯示，
    於前開台灣桃園看守所被告健康檢查表備考欄內記載「我（
    按指戌○○）無內外傷」，被告戌○○並簽名於其旁；另於
    台灣桃園看守所新收（借提還押）收容人內外傷紀錄表之有
    病或內傷紀錄（自述）內亦記載「我（按指戌○○）無內外
    傷」等語，此有台灣桃園看守所八十八年九月四日以桃所德
    衛字第五五五號函暨所附之前開資料在卷可憑（見原審卷第
    十宗第二○五頁至第二一○頁）。被告戌○○於八十七年八
    月十三日經刑事警察局借提訊問後返回臺灣桃園看守所時曾
    書立自白書明確記載「於八十七年八月十三日九時三十分因
    貪污案被刑事局提訊，偵訊中未遭刑求，並於同日二十二時
    四十五分返回」云云，亦有台灣桃園看守所九十二年一月十
    日桃所憲衛字第０九二０００００二五號函暨所附自白書附
    在卷可查（本院上更一卷二第二七八頁），況被告戌○○案
    發時係警大之老師，又無積極之事證足資證明警察、檢察官
    有對其刑求之事實，則被告戌○○辯稱其於警、偵訊時係遭
    刑求及舞弊之方法係警察偽造的乙節，顯與事實不符，委無
    足採。至於同案之地○○交付予被告戌○○之賄款依被告戌
    ○○於警訊、偵訊時所述係一百餘萬元，地○○自始即否認
    犯行，而被告戌○○嗣於偵訊、原審及本院審理中亦均否認
    犯行，故有關地○○交付予被告戌○○之金額，以最低額一
    百萬元為認定依據。被告請求勘驗88年10月4日至6日原審之
    辯論錄音帶以證明檢察官表示不知如何舞弊，及函請警大提
    出87年該校電算中心600 萬元校務系統驗收會議記錄及各項
    工程驗收記錄，請求再傳訊謝瑞智、陳志成、李相臣、高道
    旭等，因事證已明，核無必要。被告戌○○前揭之所犯，已
    有前揭之積極之事證可憑，並參酌後述之事證，事證明確，
    其前揭之所辯無非卸責之詞，不足採信。
二、訊據被告黃○○坦承其有前揭事實其所涉之犯行，訊據被告
    Ｆ○○、宙○○均否認有前揭事實其所涉之犯行，被告Ｆ○
    ○辯稱我對本案不知情，未參與，檢察官、刑事警察局筆錄
    不切實際，他們是用威嚇、脅迫、套招之手段云云，被告宙
    ○○辯稱其不知情，我沒有行賄云云，然查被告Ｆ○○確有
    代同案被告黃○○向同案之地○○查詢有關以不正方法通過
    警大八十六度二技班考試之管道與所需代價，並且代同案被
    告黃○○與同案之地○○聯絡交款之時間、地點，進而與同
    案被告黃○○一同前往交付賄款等情，業據被告Ｆ○○於偵
    訊及警訊時供承不諱（見被告Ｆ○○八十七年十月二十六日
    下午二時十分偵訊筆錄、同日下午三時三十五分警訊筆錄、
    同日下午六時偵訊筆錄、八十七年十一月十三日上午十時偵
    訊筆錄─偵查卷第十二宗第六五頁至第七四頁、同卷第一○
    八頁至第一一○頁），且被告Ｆ○○確有前述犯行，亦據被
    告黃○○於警訊、偵訊時供述明確（見黃○○八十七年十月
    二十三日警訊筆訊、八十七年十月二十三日、十月二十六日
    、十一月十三日偵訊筆錄─偵查卷第十二宗第四八頁至第五
    十頁、第五六頁背面至第五八頁、第六一頁至第六二頁、第
    一○九頁）。被告黃○○於原審及本院審理時仍一再陳稱伊
    係經由被告Ｆ○○與同案之地○○聯絡行賄之事，並由被告
    Ｆ○○帶伊前往交付賄款，且於本院亦承認其犯行（參原審
    卷第十宗所附八十八年九月十日訊問筆錄、本院上訴卷九十
    年七月三十一日審理筆錄）。且參諸被告黃○○係於台灣桃
    園地方法院檢察署偵查中羈押禁見時坦承行賄犯行，當時並
    無法與被告Ｆ○○勾串對地○○行賄之過程，然而其自白中
    對於向地○○行賄之始末供述，與被告Ｆ○○之自白均一致
    ，故被告黃○○與Ｆ○○之自白，均屬可信，被告黃○○於
    原審及本院仍一再陳稱伊係經由Ｆ○○與地○○聯絡行賄之
    事，及由Ｆ○○帶伊前往交付賄款，並於本院當庭指認地○
    ○即為其交予款項之人（參原審卷第十宗所附八十八年九月
    十日訊問筆錄、本院上訴卷九十年七月三十一日審理筆錄）
    。被告戌○○於八十七年八月十二日警訊中亦供稱被告黃○
    ○及宙○○係經由同案被告地○○所介紹等語（見偵查卷第
    一宗第十七頁）。又被告黃○○之母黃王滿子確有請同案被
    告宙○○匯款至被告黃○○帳戶一節，亦據證人黃王滿子及
    同案被告宙○○供證無訛（見黃王滿子八十七年十一月二日
    警訊筆錄、八十七年十月三十日偵訊筆錄、原審八十八年五
    月五日訊問筆錄─偵查卷第十二宗第七十七頁、第八十四頁
    背面、原審卷第五宗第二九七頁；宙○○八十七年十一月二
    十三日偵訊筆錄、原審八十八年三月六日、五月五日訊問筆
    錄─偵查卷第五宗第四十二頁、原審卷第三宗第一八一頁至
    第一八二頁、第五宗第三○○頁），並有黃王滿子提出貸款
    種類為「毛豬口蹄疫災害紓困貸款」之農業發展基金貸款，
    借據影本一張、合作金庫、雲林縣水林鄉農會存摺影本一份
    等附卷可稽。被告宙○○就前開款予被告黃○○二百萬元
    中之八十萬元，係其自定期存款中解約所得之事實，亦據宙
    ○○於偵查及原審中供述甚明（見八十七年十一月二十三日
    偵訊筆錄、原審八十八年三月六日、五月五日訊問筆錄─偵
    查卷第五宗第四二頁、原審卷第三宗第一八一頁至第一八二
    頁、第五宗第三○○頁）。再被告黃○○、宙○○之八十六
    年度二技班考試答案卡確有遭塗改，除有該答案卡扣案可稽
    外，亦有中央警察大學八十七年十一月二十五日（八七）校
    科字第八七五六三一號函暨所附鑑定書與刑事警察局八十七
    年十一月二十日（八七）刑偵(二)字第九○○○二號移送書內
    所附之「八十六年度招生考試篡改電腦答案卡題數表」各一
    份在卷可憑。被告黃○○、宙○○因而通過警大八十六年度
    二技班考試並進入警大就讀，亦有中央警察大學八十八年五
    月十日（八八）校教字第八六一八七一號函所附之本案起訴
    書所載各被告係參加該校何種考試、是否錄取並就讀之資料
    一份存卷可稽（見偵查卷第五宗第七六頁、第二一宗卷首、
    原審卷第六宗第一○七頁至第一一○頁）。雖被告黃○○雖
    自始即稱被告宙○○對於其代為行賄之事並不知情等，被告
    宙○○亦稱其不知情等，然查黃○○用以行賄之款項，據其
    供稱既係向其母親黃王滿子取得，且其金額又高達二百萬元
    ，尤其，之中之八十萬元不但原屬被告宙○○之定期存款，
    也攸關被告宙○○參加警大考試之成敗，則衡諸常情，被告
    黃○○斷無不為告知之理。是被告宙○○此部分關於不知黃
    ○○要該款項何用之所辯，洵屬卸責之詞，委無足採。又按
    測謊鑑定，係依一般人在說謊時，會產生遲緩、緊張、恐懼
    、不安等心理波動現象，乃以科學方法，由鑑定人利用測謊
    儀器，將受測者之上開情緒波動反應情形加以紀錄，用以判
    別受測者之供述是否真實，且本件測謊鑑定之鑑定人係具備
    專業之知識技能，而本件測謊又事先獲得受測者即被告之同
    意，再而所測試之問題與方法又具專業可靠性，故前開之測
    謊結果，應具有證據能力，而得供法院裁判之佐證（參見最
    高法院八十七年度台上字第三九二八號刑事判決）。查本件
    關於被告宙○○之測謊鑑定部分，依該次測謊鑑定之題目為
    ：(一)有關八十六年入學考，你有沒有行賄這個人（戌○○）
    ？(二)八十六年間，你有沒有透過陳國興（地○○）行賄這個
    人（戌○○）？(三)八十六年入學考，你有沒有作弊？因被告
    宙○○係透過同案被告黃○○行賄，其自不知上手係同案被
    告地○○與戌○○，故而於回答(一)、(二)問題時，即無不實之
    反應；然其於交款予同案被告黃○○時，因知悉此非正當之
    管道，因而於回答(三)問題時，即有不實之反應，有內政部警
    政署刑事警察局87年9月19日刑鑑字第71658號鑑驗通知書在
    卷可稽（87年度偵字第12029號卷5第66頁），是被告宙○○
    於回答(一)、(二)問題所得未說謊反應，尚不足以作為有利於其
    之認定。被告黃○○測謊結果，就八十六年入學考，你有沒
    有作弊？（答：沒有），有關八十六年入學考，你有沒有行
    賄這個人（戌○○）？（答：沒有）等，均有不實之反應，
    亦有前揭鑑驗通知書在卷可稽（87年度偵字第12029號卷5第
    65頁），另被告Ｆ○○如何代同案被告黃○○向同案之地○
    ○查詢有關以不正方法通過警大八十六度二技班考試之管道
    與所需代價，並且代被告黃○○與同案之地○○聯絡交款之
    時間、地點，進而與被告黃○○一同前往交付賄款等情，既
    據Ｆ○○與黃○○於警訊及檢察官偵查中供承在卷，且經核
    以被告Ｆ○○係於八十七年十月二十六日在台灣桃園地方法
    院檢察署檢察官偵訊時，即已坦承犯行，嗣經檢察官於訊畢
    後，將其交予內政部警政署刑事警察局人員就細節部分再為
    訊問，並於刑事警察局人員訊問完畢後，再由檢察官複訊，
    被告Ｆ○○於檢察官複訊時，亦供承於警訊筆錄中所述內容
    均屬實在，請求緩刑等語，迄八十七年十一月十三日檢察官
    再為偵訊時，被告仍坦承確有前開行為，並指認地○○係黃
    ○○交款之人，並請求從輕發落等。再參以證人即製作被告
    警訊筆錄之刑事警察局警員吳東文、組長王順益二人，於原
    審中亦均證稱警訊筆錄是被告Ｆ○○自己所陳述，沒有其所
    稱之以言詞恐嚇情事等語（見原審八十八年八月四日、八月
    十八日訊問筆錄─原審審理卷第九宗第七五頁、第二六六頁
    至第二七○頁），足徵同案被告Ｆ○○於警訊及檢察官偵查
    中之自白，應係出於自由意志，堪予採信，其嗣後翻異前供
    以及被告黃○○於原審中所稱伊未告知Ｆ○○要交賄款云云
    ，要係迴護與飾卸之詞，均不足採。被告Ｆ○○雖曾稱黃○
    ○是說要買警大的考試資料，伊才介紹地○○給黃○○認識
    ，伊並未與地○○約定交付賄款之時間、地點等，惟被告Ｆ
    ○○於本院前之審理時，對於黃○○所稱伊有於八十六年九
    月二十三日上午六時許，駕車搭載Ｆ○○前往台北市○○○
    路交流道附近啟聰學校門口一節，均始終未予否認（見本院
    上訴卷九十年七月三十一日審理筆錄），而據黃○○所言，
    渠當天與Ｆ○○至該處是與被告地○○見面，參以黃○○與
    地○○又均稱渠二人本互不相識，以及黃○○係由Ｆ○○陪
    同前往等諸情，可見Ｆ○○於事先確有代黃○○與地○○聯
    絡並約定見面之時間及地點。又黃○○果若只是請Ｆ○○代
    向被告地○○查明應考警大所需參考書籍，祇須以電話詢問
    ，或於平常上班時間內逕自前往被告地○○任教所在當面請
    益即可，乃渠等竟為此區區小事而與被告地○○約定於大清
    早之上午六時許至台北市啟聰學校之門口見面，顯然有違常
    情，是被告Ｆ○○此部分之所述，自無可信，又關於地○○
    確有向黃○○、宙○○、Ｅ○○、丁○○、未○○、巳○○
    、戊○○、Ｄ○○等八人各收取賄款一百萬元，並只交付其
    中一百萬元及黃○○等八人名單與准考證號碼予戌○○，並
    交待戌○○將事情辦好乙節，業據被告戌○○及Ｆ○○於警
    訊及偵訊中、被告黃○○於警訊、檢察官偵查中、原審及本
    院審理中，供述明確，雖地○○於原審中雖舉證人紀金水、
    李福安證明其於八十七年九月二十三日凌晨五時許即搭證人
    紀金水駕駛之計程車返回苗栗縣後龍鎮探視其母親，藉以佐
    證其不可能再於當日上午六時三十分許，在黃○○所述台北
    市○○○路交流道附近之啟聰學校附近收受賄款二百萬元，
    惟查地○○於八十七年九月二十二日曾返回其位於後龍鎮之
    老家，而當日其妹妹陳寶環尚有交付一百萬元予地○○已離
    婚但當時仍同居之前配偶黃宇瑄作票貼，且當日晚間七時許
    ，地○○與黃宇瑄尚於陳寶環之店內聊天等情，業據證人陳
    寶環於警訊、偵訊時陳述明確（見八十七年八月二十六日警
    訊、偵訊筆錄─偵查卷第二宗第二三一頁至第二三四頁、第
    一五○頁）。證人陳寶環另證稱我哥哥陳國興（即地○○）
    與黃宇瑄兩人準備開車北上返回基隆，於是我要求陳國興順
    便載我回娘家，當時我與黃宇瑄兩人坐於後座，直到我到娘
    家要下車前，將事先包好之一百萬元交給黃宇瑄等語。且證
    人黃宇瑄亦證稱確係於八十七年九月二十二日與地○○一起
    駕駛ＩＬ─○二○一號克萊斯勒自用小客車回後龍探視地○
    ○母親等語（見陳寶環八十七年八月二十六日警訊筆錄─偵
    查卷第二宗第二三一頁背面；黃宇瑄八十七年八月十九日警
    訊筆錄─偵查卷第二宗第一一四頁背面），故地○○既係於
    八十七年九月二十二日駕車返家探視其母親，且至夜間七時
    許以後始返回基隆，焉有於翌（二十三）日再包租計程車返
    家探視其母親之理。至於證人紀金水所證稱本來他（指地○
    ○）有跟我約定是跑來回，車資是四千五百元左右．．．後
    來他沒有坐回程，我就空車回來，我收了三千元．．．上車
    後跟他聊天聊了一陣子，他問我一天可賺多少錢，我告訴他
    一天可賺一千多元，而我問他到後龍做什麼，為什麼這麼早
    ，他說他母親生病，要拿葯回去，後來他好像睡著了．．
    ．當時到他家門口時，沒有人在場，好像在我要開車走時，
    看到他人有跟人打招呼，當時行李已拿好，車資已付清．．
    ．剛到達時，沒有人在他家門口等情，核與地○○供稱有告
    訴他是單程，差不多是三千元．．．一上車就睡著了．．．
    我一下車以為他（李福安）是我爸爸，他背對著我，且他正
    在撿芋頭．．．云云之情節，相差甚多；況經原審勘驗證人
    紀金水所提出其於八十六年九月二十三日載運地○○之記事
    本，其於金額部分則有被以煙頭觸及而無法見得詳細金額記
    載之情形，有原審八十八年九月十日筆錄在卷可憑（見原審
    八十八年六月五日、八十八年九月十日訊問筆錄─原審卷第
    六宗第二七六頁至第二八六頁、第十示第二三九頁背面），
    足認證人紀金水與李福安之證述，顯有瑕疵，尚不得作為有
    利於地○○之依據。是地○○此部分之所述，尚無從為被告
    Ｆ○○、黃○○、宙○○有利之認定。被告戌○○前揭所言
    遭刑求云云，即與事實不符如前所述，不足採信。自亦無從
    據此執為對被告黃○○為有利認定之依據。被告Ｆ○○請求
    調閱刑事警察局、地檢署之錄音帶、錄影帶等，本件事證已
    明，核無必要，被告Ｆ○○、宙○○前揭之所辯，無非卸責
    之詞，不足採信，被告Ｆ○○、宙○○、黃○○之犯行均堪
    以認定。
三、訊據被告Ｅ○○、丁○○、未○○、巳○○、戊○○、Ｄ○
    ○等人均否認有前揭事實其所涉之犯行，均辯稱沒有行賄云
    云，被告Ｅ○○、丁○○並辯稱不能以測謊結果推定其有行
    賄云云，被告未○○並辯稱依其成績扣除有竄改嫌疑之英文
    十四題，其仍達錄取之標準云云，被告巳○○並辯稱我不用
    更改成績，亦可考上云云，然查被告Ｅ○○、丁○○、未○
    ○、巳○○、戊○○、Ｄ○○等人確係經由地○○之仲介，
    及由地○○確曾交付一百餘萬元予被告戌○○，並交付約十
    人之名單予被告戌○○，並交待被告戌○○將事情辦好乙節
    ，業據同案被告戌○○於警訊及偵訊中供承明確（戌○○八
    十七年八月十二日警訊筆錄、八十七年九月九日偵訊筆錄─
    偵查卷第一宗第十七頁背面、第三宗第七十六頁背面）。證
    人王俊傑於警訊時亦稱（問：除了你所稱之甲○○、黃瑞煌
    ．．．外，是否尚有其他人涉及警大招生弊案？）答：另有
    警大六十四期三隊二技部學生戊○○，我曾於電算中心經戌
    ○○介紹認識，曾在泡茶時聽戊○○向戌○○提及警大招生
    的事情，我只是聽過戊○○向戌○○探詢招生名額，有沒有
    辦法等語（見八十七年度偵字第一二四六一號卷一第一○三
    頁，另一編號為七五頁），被告戊○○向戌○○詢問招生名
    額，有沒有辦法等，與前揭戌○○之所述之確有行賄觀之，
    顯然被告戊○○所問之有沒有辦法係指行賄等之事，又被告
    Ｅ○○、丁○○、未○○、巳○○、戊○○、Ｄ○○等六人
    之八十六學年度二技班考試答案卡確有遭塗改，除有該答案
    卡扣案可稽外，並有中央警察大學八十七年十一月二十五日
    （八七）校科字第八七五六三一號函並附鑑定書明載：「八
    十六年二技考生答案卡所有經採樣分析之塗改鉛筆墨跡係分
    別由兩種含不同成份筆芯之鉛筆所劃成。八十六年大學部及
    專修科考生答案卡所有經採樣分析之塗改鉛筆墨跡係由同一
    種成份筆芯之鉛筆所劃成，但與用於塗改同年二技考生答案
    卡之兩種鉛筆筆芯成份均不同」（偵查卷第五宗第七十六頁
    至第八十二頁），並有內政部警政署刑事警察局八十七年十
    一月二十日（八七）刑偵(二)字第九○○○二號移送書內所附
    之「八十六年度招生考試篡改電腦答案卡題數表」（偵查卷
    第二十一宗第一─十六頁）在卷可憑。又考生參加考試時，
    帶數支筆應試或塗改答案卡，雖符常情，但查被告Ｅ○○等
    六人確分別有透過地○○行賄戌○○之情事，且參之戌○○
    在上萬名考生中抽出被告Ｅ○○等六人之答案卡後，再逐一
    塗改答案，其舞弊方法之繁複，並參之本案其他被告有部分
    坦承行賄者之答案卡亦確有遭竄改各節，足以佐證被告Ｅ○
    ○等六人答案卡遭竄改與其等各別之行賄間確有相當因果關
    係。又扣案答案卡第一次送請中央警察大學就該等答案卡之
    「鉛筆墨跡鑑識」，該校乃就每一位考生之數張卡片中包括
    經塗改卡片及未經塗改卡片者，所有卡片均採樣。其餘同一
    考生之卡片均經塗改者，部分考生之所有卡片均採樣，部分
    考生則隨機採樣，八十六學年度答案卡一○九張採樣其中之
    七十八張。而採樣時以黏有雙面碳膠之樣品座直接黏取答案
    卡劃有鉛筆墨跡之答案欄，每一張答案卡採兩個不同題號上
    之答案欄。再就採得樣品以掃描電子顯微╱Ｘ射線能譜分析
    法進行元素分析，分析時以掃瞄電子顯微鏡觀察選取含鉛筆
    碳墨之部分，畫面放大至五百倍，蒐集整個畫面之Ｘ射線訊
    號達一定時間後，進行元素辨認（定性分析），結果可測得
    鉛筆筆芯主要成分之一（黏土）所含之矽、鋁、鎂、鈣、鉀
    、鐵、鈦等元素，其中同一樣品不同畫面測得之元素中以矽
    、鋁、鎂三種元素之波峰強度再現性最高。乃以內建標準樣
    品進行矽、鋁、鎂三種元素之定量分析，最後以三種元素含
    量總和為百分之百求出矽、鋁、鎂三種元素之百分含量。每
    一答案欄採得樣品均於鉛筆墨跡部分擇取三個五百倍畫面進
    行分析；另再分析一個無鉛筆墨跡之五百倍畫面供為控制樣
    品，以排除紙張表面成份干擾分析結果之可能性。計每一張
    採樣卡片測得六組鉛筆墨跡部分之矽、鋁、鎂三種元素百分
    含量之數據以為分析，而鑑定結果與八十六學年度答案卡有
    關者之結論如下：考生答案卡含經塗改及未經塗改者，同
    一人所有未經塗改之答案卡鉛筆墨跡成份均相同，同一人所
    有經塗改之答案卡鉛筆墨跡成份亦均相同，但同一人經塗改
    與未經塗改之鉛筆墨跡成份均不相同。八十六年二技考生
    答案卡所有經採樣分析之塗改鉛筆墨跡係分別由兩種含不同
    成份筆芯之鉛筆所劃成。八十六年大學部及專修科考生答案
    卡所有經採樣分析之塗改鉛筆墨跡係由同一種成份筆芯之鉛
    筆所劃成，但與用於塗改同年二技考生答案卡之兩種鉛筆筆
    芯成份均不同」，以上有該校八十七年十一月二十五日（八
    七）校科字第八七五六三一號函所附鑑定書可考（偵查卷第
    五宗第七十六頁至第八十二頁），足見上開鑑定之採樣及本
    於專業之數據分析甚為完備詳細，而堪採取。至於第二次原
    審再送請中央警察大學鑑定「該校八十七年度大學部及二技
    班招生考試弊案成績異常考生答案卡成績一覽表關於成績空
    白原因及是否能鑑定扣案答案卡確實之更改題號，該校函覆
    說明二載明：「另有關本校是否可明確鑑定扣案答案卡（八
    十六學年度二技及專修科招生考試）之更改題號（以鉛筆墨
    跡相同成分為判斷依據）部分，因扣案答案卡遭更改者，均
    係擦拭過之答案欄雖留有極微量之碳墨，但均已滲入紙張纖
    維內，無法分析其成份，故已無法明確鑑定扣案答案卡之更
    改題號」等字義，有該校八十八年六月三十日（八八）校教
    字第八八二六八○號函可稽（第一審卷第八宗第二四○頁）
    。經核上述兩次鑑定內容不同，第一次係鑑定「鉛筆墨跡」
    ，第二次係鑑定「更改題號」，而第二次鑑定之所以無法明
    確鑑定者乃係扣案答案卡之「更改題號」因扣案答案卡遭更
    改者，均係「擦拭過之答案欄」雖留有極微量之碳墨，但均
    已滲入紙張纖維內致無法鑑定。是第二次鑑定因涉及擦拭過
    之答案欄內碳墨極微量而無法鑑定」，然第一次鑑定採樣之
    答案欄上均有鉛筆墨跡，所不同者僅係有經塗改及未經塗改
    者。故不得以第二次鑑定結果否定第一次完備之採樣及翔實
    專業數據分析之結論。被告丁○○、Ｅ○○、未○○於警訊
    時均稱覺得當年考試結果有異樣，Ｅ○○並稱英文科目比往
    年都高，未○○亦稱尤其英文科高出很多，巳○○於警訊時
    亦稱我覺得英文成績偏高，我本來以為五、六十分，可是考
    試成績為九十三分，Ｄ○○於警訊時亦稱英文覺得較高等，
    從上觀之，被告未○○於警訊時稱其英文科高出很多，且其
    英文確有篡改之情形等，被告巳○○於警訊時亦稱我覺得英
    文成績偏高，我本來以為五、六十分，可是考試成績為九十
    三分，且其確有二科目確有篡改之情形等，亦有八十六年度
    招生考試篡改電腦答案卡題數表一份在卷可憑，按一般在考
    試結果未出來以前，考生是否能錄取，一般人並無把握，況
    縱然有把握之人，亦怕他人以其他非法之方法獲得上榜而把
    有把握之人擠出榜外，故亦有以行賄之方法，以獲得保障（
    即買保險之意），是尚難以其事後之成績如何，而推論其沒
    有行賄，是被告未○○以其成績扣除篡改題之分數，亦達錄
    取之標準等，及中央警察大學函復稱86學年度二年制技術系
    考生，初試錄取結果巳○○為行政警察學系第二名錄取等，
    均難為被告有利之認定，尚難以其事後之成績如何，而推論
    其沒有行賄，被告Ｅ○○、丁○○、未○○、巳○○、戊○
    ○、Ｄ○○因而通過警大八十六年度二技班考試並進入警大
    就讀，亦有中央警察大學八十八年五月十日（八八）校教字
    第八六一八七一號函所附之本案起訴書所載各被告係參加該
    校何種考試、是否錄取並就讀之資料一份存卷可稽（偵查卷
    第五宗第七十六頁、偵查卷第二十一宗卷首、第一審卷第六
    宗第一○七頁至第一一○頁）。再內政部警政署刑事警察局
    對被告Ｅ○○、丁○○、未○○、巳○○、戊○○、Ｄ○○
    六人，經Polygraph儀器以ST、ZCT、SAT諸法實施測謊結果
    ，被告Ｅ○○、丁○○、未○○、巳○○、戊○○、Ｄ○○
    六人對於下列問題均呈不實反應：「(1)有關八十六年入學考
    ，你有沒有行賄這個人（戌○○）？答：沒有。(2)八十六年
    間，你有沒有透過陳國興（地○○）行賄這個人（戌○○）
    ？答：沒有。(3)八十六年入學考，你有沒有作弊？答：沒有
    」，此有該局八十七年九月十九日刑鑑字第七一六五八號鑑
    驗通知書可稽（偵查卷第五宗第六十二頁至第六十七頁）。
    按測謊鑑定，係依一般人在說謊時，會產生遲緩、緊張、恐
    懼、不安等心理波動現象，乃以科學方法，由鑑定人利用測
    謊儀器，將受測者之上開情緒波動反應情形加以紀錄，用以
    判別受測者之供述是否真實，且本件測謊鑑定之鑑定人係具
    備專業之知識技能，而本件測謊又事先獲得受測者即被告Ｅ
    ○○、丁○○、未○○、巳○○、戊○○、Ｄ○○等六人之
    同意，再而所測試之問題與方法又具專業可靠性，故前開之
    測謊結果，應具有證據能力，而得供法院裁判之佐證（參見
    最高法院八十七年度台上字第三九二八號刑事判決）。被告
    Ｅ○○等六人各執前詞否定測謊鑑定之證據能力，不足採取
    。據此益足以佐證被告Ｅ○○等六人有前述行賄之事實。綜
    上所述，本件得以認定被告Ｅ○○、丁○○、未○○、巳○
    ○、戊○○、Ｄ○○等六人確有透過地○○而行賄被告戌○
    ○，且經核以地○○就透過其仲介之被告黃○○與宙○○，
    均係每人收取一百萬元之賄款，故核以被告Ｅ○○、丁○○
    、未○○、巳○○、戊○○、Ｄ○○等六人參加之考試科別
    與同案被告黃○○、宙○○相同，且均係透過地○○為仲介
    ，而地○○於仲介完畢後，係與同案被告黃○○、宙○○等
    人之資料一併交付予同案被告戌○○等情，足認被告Ｅ○○
    、丁○○、未○○、巳○○、戊○○、Ｄ○○等六人之行賄
    金額，當係每人一百萬元，應堪認定。另有關地○○交付予
    被告戌○○之賄款依被告戌○○於警訊、偵訊時所述係一百
    餘萬元，地○○自始即否認犯行，而被告戌○○嗣於偵訊、
    原審及本院審理中亦均否認犯行，故有關地○○交付予被告
    戌○○之金額，以最低額一百萬元為認定依據，又為何此部
    分有多人行賄，卻只收一百萬元，此乃地○○係被告戌○○
    之長官，他交待的，被告戌○○即照辦等，亦經被告戌○○
    於檢察官偵查時供述明確（見八十七年度偵字第一二○二九
    號卷三第七十六頁背面），至證人林照堂雖證稱有向被告丁
    ○○借款一百萬元，證人李順倩證述確有此情，縱屬可採，
    但查行賄之金額不以自己資金為惟一來源，況被告丁○○能
    借款一百萬元與林照堂，顯示其尚有財力，而本件被告丁○
    ○有行賄之前開犯行事證已明，故該二證人之證詞無法為被
    告丁○○有利之認定。證人翁聖陵八十八年八月四日在原審
    雖證稱八十六年十月曾向巳○○借款五十萬元，簽發五十萬
    元本票給巳○○等語，證人蘇人和亦證述伊向巳○○推銷二
    十多萬元保險，巳○○出示五十萬元本票，表示沒錢買保險
    云云。按決定買保險與否，其考量因素甚多，或有礙於人情
    而藉口沒錢而婉拒，或其他因素不一而足；又如被告巳○○
    於八十六年十月間能借予翁聖陵五十萬元，顯見其在十月之
    前經濟能力尚屬充裕，而本案認定被告巳○○行賄之時間為
    八十六年九月考試前，故上開二證人所證事實縱屬可信，因
    屬行賄後之事實，與本案無關連，不足為被告巳○○有利之
    認定。被告Ｅ○○請求再傳訊張維平、李相臣及調戌○○八
    十七年八月十二日之警訊錄音帶，被告丁○○請求再傳訊刑
    事局訊問戌○○之人員，被告巳○○請求向警大函查八十七
    年十一月二十五日鑑定書內之答案卡上之號碼及姓名資料及
    函刑事警察局查八十六年度招生考試篡改電腦答案卡題數表
    何人製作及依據為何，並勘驗戌○○八十七年八月十二日、
    八十七年八月十三日於警訊、偵查之錄音記錄，且就錄音內
    容送請法務部調查局鑑定有無中斷之情形，被告Ｄ○○請求
    向內政部警政署刑事警察局八十七年九月十九日刑鑑字第七
    一六五八號鑑驗通知書所憑以判定被告Ｄ○○回答是否呈不
    實反應之測謊資料，轉交其他專業機關鑑定及函請警大查該
    校先後二次鑑定答案卡結果前後兩歧之原因等，因本件事證
    已明，核無必要查。綜上所述，被告Ｅ○○、丁○○、未○
    ○、巳○○、戊○○、Ｄ○○等人等六人前揭之所辯，均屬
    卸責之詞，不足採信，本件事證明確，被告Ｅ○○、丁○○
    、未○○、巳○○、戊○○、Ｄ○○等人之犯行均堪認定。
四、訊據被告亥○○就前揭事實其所涉之行賄犯行，稱有送禮，
    惟辯稱有送茶葉，沒有送現金云云，就前揭其收受賄賂部分
    否認有該部分之犯行，辯稱游宗照部分一百萬元，我原封不
    動轉交給戌○○，我沒有從中收取差價二十萬元云云，訊據
    被告庚○○否認有前揭事實其所涉之犯行，辯稱我沒有行賄
    云云，然查被告亥○○除於八十七年八月二十六日事實陳述
    狀內，坦承確於八十六年九月中旬某日在台北縣林口鄉○○
    ○路香榭飯店附近之被告戌○○車內交付五十萬元予被告戌
    ○○外，且於偵查中與被告戌○○對質時，仍供承確有交付
    賄款五十萬元予戌○○（見偵查卷第七宗第四四頁至第四五
    頁、八十七年九月七日、九月十六日、十月二日偵訊筆錄─
    偵查卷第三宗第六七頁至第六八頁、第一一二頁、第一七七
    頁至第一七八頁）。另其於警訊時亦供稱：「．．．當天我
    和但家齊是約定前往交賄款，庚○○當天也去，應該是去交
    賄款．．．」等情（八十七年十月二日警訊筆錄─偵查卷第
    四宗第十四頁背面）。被告戌○○於偵查中亦供稱被告亥○
    ○確係經由其之幫助始能考上警大八十六年度二技班（見八
    十七年九月九日偵訊筆錄─偵查卷第三宗第七五頁背面）。
    有關被告庚○○所涉之前揭事實，業據證人但家齊於偵查中
    供述明確（偵查卷第四宗第九頁背面至第十頁），被告庚○
    ○及但家齊確有交付其賄款五十萬元（八十七年九月九日偵
    訊筆錄─偵查卷第三宗第七十五頁背面）。證人但家齊亦陳
    稱被告亥○○有和伊一起交付賄款予戌○○等語（見八十七
    年八月二十七日警訊筆錄、八十七年八月二十七日、九月十
    六日、十月二日偵訊筆錄─偵查卷第二宗第一七三頁、第一
    七六頁至第一七七頁、第一八○頁、第三宗第一一二頁、第
    一七九頁背面）；及伊確有告知被告庚○○行賄之金額為五
    十萬元，且交款當日被告庚○○亦知悉要去交錢；又同日用
    餐完畢後伊復有問庚○○「好了沒？」，意思是庚○○是不
    是也和戌○○處理（賄款）好了，庚○○點頭笑笑表示好了
    等語（八十七年十月二日警訊筆錄─偵查卷第四宗第九頁背
    面至第十頁）。被告亥○○亦供稱當時庚○○下車，手挾著
    一個黑色手提包，我向庚○○說白色豐田小客車即郭老師的
    車輛，庚○○帶著手提包進入戌○○車內等情（八十七年十
    月二日警訊筆錄─偵查卷第四宗第十四頁背面）。加以被告
    戌○○於偵訊時即陳稱被告庚○○確有交付其賄款五十萬元
    （八十七年九月九日偵訊筆錄─偵查卷第三宗第七十五頁背
    面），被告庚○○亦承認但家齊、亥○○當天一起去會戌○
    ○時其亦有前去一起等，當天但家齊、亥○○是去交賄款，
    但家齊亦告知被告庚○○此事，被告庚○○前去自亦係為交
    付賄款，否則，其無緣無故亦前去他人交付賄款之現場做啥
    ，故由上述各節參互以觀，足證被告庚○○於前揭時地進入
    戌○○車內，係交付賄款予戌○○無訛。又被告亥○○、庚
    ○○與但家齊之八十六年度二技班考試答案卡確有遭塗改，
    除有該答案卡扣案可稽外，並有中央警察大學八十七年十一
    月二十五日（八七）校科字第八七五六三一號函並附鑑定書
    明載：「八十六年二技考生答案卡所有經採樣分析之塗改鉛
    筆墨跡係分別由兩種含不同成份筆芯之鉛筆所劃成。八十六
    年大學部及專修科考生答案卡所有經採樣分析之塗改鉛筆墨
    跡係由同一種成份筆芯之鉛筆所劃成，但與用於塗改同年二
    技考生答案卡之兩種鉛筆筆芯成份均不同」（偵查卷第五宗
    第七十六頁至第八十二頁），且有內政部警政署刑事警察局
    八十七年十一月二十日（八七）刑偵(二)字第九○○○二號移
    送書內所附之「八十六年度招生考試篡改電腦答案卡題數表
    」（偵查卷第二十一宗第一─十六頁）在卷可憑。又被告亥
    ○○、庚○○與但家齊因而通過警大八十六年度二技班考試
    並進入警大就讀，亦有中央警察大學八十八年五月十日（八
    八）校教字第八六一八七一號函所附之本案起訴書所載各被
    告係參加該校何種考試、是否錄取並就讀之資料一份存卷可
    考（偵查卷第五宗第七十六頁、第一審卷第六宗第一○七頁
    至第一一○頁）。故由上查證，足認被告亥○○確有於前揭
    時地，與庚○○、但家齊等人各交付賄款五十萬元予被告戌
    ○○，並經由被告戌○○之協助而通過警大八十六年度二技
    班考試。又被告戌○○既然有收錢為考生舞弊而考上警大，
    則被告亥○○與被告戌○○並無何特別之交情到可以不用付
    款之地步，是其稱僅送茶葉，戌○○即幫其舞弊而考上警大
    ，與常情不合，不足採信，況內政部警政署刑事警察局對被
    告庚○○經Polygraph儀器以ST、ZCT、SAT諸法實施測謊結
    果，被告庚○○對於下列問題均呈不實反應：(1)有關八十六
    年入學考，你有沒有行賄這個人（戌○○）？答：沒有。(2)
    八十六間，你有沒有透過亥○○行賄這個人（戌○○）？答
    ：沒有。(3)亥○○有沒有經手你的賄款？答：沒有等，此有
    該局八十七年九月十九日刑鑑字第七一六五八號鑑驗通知書
    可稽（偵查卷第五宗第六十二頁至第六十七頁）。由上開測
    謊結果(1)問題被告庚○○呈現不實反應，可證明但家齊指證
    之情節可信。然如依前開事證顯示之事實，關於測謊結果(2)
    、(3)之問題，因被告確有與被告亥○○一起前去見被告戌○
    ○，惟其因係亥○○告稱郭老師在車上，其自行交付賄款予
    被告戌○○，故其會有該不實之反應，惟被告庚○○確有行
    賄之前揭事實，故此尚不足為被告庚○○有利之認定，被告
    亥○○、庚○○前揭之所辯，均係事後卸責之詞，不足採信
    ，本件事證明確，被告亥○○、庚○○確有前述行賄之犯行
    均堪認定。又被告亥○○就前揭其所涉收賄之部分，業據證
    人游宗照證述其確有向他收取一百萬元明確，被告亥○○亦
    供稱確有為游宗照交款予被告戌○○等語，且被告戌○○亦
    供承亥○○有為游宗照交付八十萬元等語（見八十七年八月
    十一日偵訊筆錄─偵查卷第八宗第十三頁背面）。本件游宗
    照交付予被告亥○○之金額係一百萬元，此為被告亥○○所
    承認。惟被告亥○○僅交款八十萬元予被告戌○○乙節，亦
    據被告戌○○供述明確（見八十七年八月十一日偵訊筆錄─
    偵查卷第八宗第十三頁背面），而本件係由游宗照直接交付
    一百萬元予被告亥○○，再由被告亥○○直接交付予被告戌
    ○○，並未另由他人經手，且被告戌○○於所有經他人仲介
    行賄者，原則上均僅收取每名考生八十萬元之賄款，餘則任
    由仲介者自行對外開價賺取差價，實無獨就被告亥○○仲介
    之被告游宗照收取一百萬元之理，顯見其中之差價二十萬元
    ，係由被告亥○○所賺取無訛，證人王俊傑於檢察官偵查時
    亦證稱亥○○係白手套（見八十七年度偵字第一二○二九號
    卷一第一五○頁背面），再參諸被告亥○○所稱游宗照部分
    係伊主動為其介紹學校老師之情節以觀（見原審八十八年九
    月十日訊問筆錄），堪認被告亥○○為游宗照介紹戌○○之
    主要目的，無非意在從中賺取差價，是其與被告戌○○間，
    有收受賄賂之犯意聯絡，實屬至為明白。又自戌○○使用之
    筆記型電腦及桌上型個人電腦內，經解讀部分檔案後，發現
    部分參加八十七年度二技班之姓名，而游宗照之姓名亦在其
    內，復有刑事警察局資訊室人員解析自前開電腦檔案後所列
    印之電腦名單一份存卷可參（偵查卷第十六宗第三九三）。
    而該電腦名單係刑事警察局資訊室人員自戌○○之電腦資料
    所讀出後列印，並無增刪加減之情形，復據證人即刑事警察
    局資訊室人員高大宇、陳天一、楊凱勝、黃維和、李相臣、
    張維平等人結證明確，並有其等所提出之補充資料二份存卷
    可參（八十八年五月五日、六月十六日訊問筆錄─原審卷第
    五宗第二七四頁至第二七五頁、第二八一頁至第二八二頁、
    第七宗第七十三頁至九十二頁）。原審並於八十八年六月十
    六日勘驗前開扣案之筆記型電腦結果，亦確有前開之電腦名
    單無訛，有原審製作之勘驗筆錄一份存卷可稽（參原審卷第
    七宗第五十九頁至第六十七頁）。查該扣案之筆記型電腦係
    被告戌○○之配偶許斐絮提出乙節，業據證人許斐絮於警訊
    、偵訊及原審訊問時證述明確（八十七年八月二十五日警訊
    筆錄、八十七年九月十七日偵訊筆錄、八十八年九月十七日
    訊問筆錄─偵查卷第二宗第一三八頁、偵查卷第七宗第六十
    五頁、原審卷第八宗第二八四頁背面）。被告戌○○於偵訊
    時亦供承該電腦名單內之各考生姓名均係其輸入陸續所得之
    名單等語，並於該等名單上簽名在案（偵查卷第十六宗第三
    八五頁至第四○五頁、第三宗第七十三頁背面）。可證戌○
    ○確有收到游宗照之賄款及個人資料無訛。被告亥○○請求
    再傳訊游宗照，惟證人游宗照已在原審證述明確，且因本件
    事證已明，核無必要。綜上所述，被告亥○○前揭之所辯，
    係事後卸責之詞，不足採信，本件事證明確，其確有前揭之
    收賄之犯行堪以認定。
五、訊據被告甲○○否認有前揭事實其所涉之行賄犯行，辯稱我
    沒有送錢，沒有做這些事云云，訊據被告癸○○、卯○○、
    酉○○、Ｇ○○均否認有前揭事實其各所涉之行賄犯行，被
    告癸○○、酉○○、Ｇ○○均辯稱我沒有行賄，被告卯○○
    並辯稱以我的實力可以考上，不須行賄云云，然被告甲○○
    確曾於前揭時地先交付現金四十萬元予戌○○，嗣又再交付
    餘款三十萬元予王俊傑，由王俊傑轉交予戌○○之事實，業
    據證人王俊傑於警訊及偵訊時證述明確（見八十七年八月十
    日、八月十八日警訊筆錄、八月十日、八月二十四日偵訊筆
    錄─偵查卷第一宗第一四六頁、第二宗第八一頁背面、第一
    宗第一四九頁背面至第一五○頁、第二宗第一三六頁）。證
    人王俊傑於警訊中證稱戌○○確有要伊去找伊當時實習單位
    之學長，看有無欲報考警大者，渠可幫助考上，而伊即分別
    詢問甲○○及黃瑞煌（業經原審判決確定）等人（見上述王
    俊傑八十七年八月十日警訊筆錄）。證人黃瑞煌於警訊時亦
    稱王俊傑有告訴他甲○○是以同樣的方法考入八十六年度警
    大二技及其自白書亦載明此事等（見八十七年度偵字第一二
    ○三○號卷第十六頁背面、八十七年度偵字第一二四六一號
    卷一第一二四頁、另一編號係第九六頁），被告甲○○之八
    十六年度二技班考試答案卡確有遭塗改，除有該答案卡扣案
    可稽外，並有中央警察大學八十七年十一月二十五日（八七
    ）校科字第八七五六三一號函暨所附鑑定書與刑事警察局八
    十七年十一月二十日（八七）刑偵(二)字第九○○○二號移送
    書內所附之「八十六年度招生考試篡改電腦答案卡題數表」
    各一份在卷可憑。被告甲○○因而通過警大八十六年度二技
    班考試並進入警大就讀，亦有中央警察大學八十八年五月十
    日（八八）校教字第八六一八七一號函所附之本案起訴書所
    載各被告係參加該校何種考試、是否錄取並就讀之資料一份
    存卷可稽（見偵查卷第五宗第七六頁、第二一宗卷首、原審
    卷第六宗第一○七頁至第一一○頁）。又被告癸○○確有前
    開其之犯行乙節，業據證人陳志賢、鄭達麟供述明確，並有
    陳志賢自撰之自白書一份附卷可稽（見陳志賢八十八年五月
    一日、九月十日訊問筆錄─原審卷第五宗第九四頁至第九八
    背面、第十宗第二六○頁、自白書係於第二宗第一六一頁至
    第一六三頁；鄭達麟八十七年八月十八日、九月十一日偵訊
    筆錄、原審八十八年九月十日訊問筆錄─偵查卷第八宗第三
    八頁背面、第六二頁、原審卷第十宗第二六一頁）。另被告
    卯○○、酉○○、Ｇ○○確有前揭行賄犯行，業據證人鄭達
    麟於偵查中及原審調查時，供述明確（見八十七年八月十八
    日、九月十一日偵訊筆錄、原審八十八年九月十日訊問筆錄
    ─偵查卷第八宗第三八頁背面、第六二頁、原審卷第十宗第
    二六一頁背面）。被告癸○○、卯○○、酉○○、Ｇ○○與
    陳志賢均報考警大八十七年度二技班考試，且通過初試，惟
    因警大查覺該考試有舞弊情事，複試時則未通過，亦有警大
    八十八年五月十日（八八）校教字第八八一八七一號函所附
    本案起訴書所載各被告參加該校何種考試、是否錄取並就讀
    之資料各一份在卷可參（見偵查卷第五宗第十九頁至第二十
    二頁、原審卷第六宗第一○七頁至第一一七頁）。被告癸○
    ○、卯○○、酉○○、Ｇ○○與陳志賢初試之電腦答案卡經
    予以人工重新核分結果，均與初試電腦閱卷之核分有甚大之
    差異，復有中央警察大學八十七年十一月十八日（八七）校
    教字第八七五六二七號函暨所附之「中央警察大學八十七學
    年度二技班招生考試弊案成績異常考生答案卡成績一覽表」
    、「中央警察大學八十七學年度大學部招生考試弊案成績異
    常考生答案卡成績一覽表」各一份在卷可憑（偵查卷第五宗
    第十九頁至第二三頁）。又自戌○○使用之筆記型電腦及桌
    上型個人電腦內，經解讀部分檔案後，發現部分參加八十七
    年度二技班之姓名，而被告癸○○、卯○○、酉○○、Ｇ○
    ○及陳志賢之姓名亦在其內，復有刑事警察局資訊室人員解
    析自前開電腦檔案後所列印之電腦名單一份存卷可參（偵查
    卷第十六宗第三九二頁及第四○四頁）。而該電腦名單係刑
    事警察局資訊室人員自戌○○之電腦資料所讀出後列印，並
    無增刪加減之情形，復據證人即刑事警察局資訊室人員高大
    宇、陳天一、楊凱勝、黃維和、李相臣、張維平等人結證明
    確，並有其等所提出之補充資料二份存卷可參（八十八年五
    月五日、六月十六日訊問筆錄─原審卷第五宗第二七四頁至
    第二七五頁、第二八一頁至第二八二頁、第七宗第七十三頁
    至九十二頁）。原審並於八十八年六月十六日勘驗前開扣案
    之筆記型電腦結果，亦確有前開之電腦名單無訛，有原審製
    作之勘驗筆錄一份存卷可稽（參原審卷第七宗第五十九頁至
    第六十七頁）。查該扣案之筆記型電腦係被告戌○○之配偶
    許斐絮提出乙節，業據證人許斐絮於警訊、偵訊及原審訊問
    時證述明確（八十七年八月二十五日警訊筆錄、八十七年九
    月十七日偵訊筆錄、八十八年九月十七日訊問筆錄─偵查卷
    第二宗第一三八頁、偵查卷第七宗第六十五頁、原審卷第八
    宗第二八四頁背面）。被告戌○○於偵訊時亦供承該電腦名
    單內之各考生姓名均係其輸入陸續所得之名單等語，並於該
    等名單上簽名在案（偵查卷第十六宗第三八五頁至第四○五
    頁、第三宗第七十三頁背面）。觀之該電腦名單上於各報考
    人資料最後分別註記「e」、「s」、「f」、「w」、「n」
    等英文字母，依同案被告戌○○指稱：「e」是「even」表
    示「未定」，已談妥尚未收到錢；「s」是「sure」，已確
    定並收到錢；「f」是「flunk」，是不要的意思（因為他資
    格不符）；「w」是誤輸入，本來要輸入「e」；「n」是「
    naive」，是有提到，但尚不知道要不要等語明確（偵查卷
    第一宗第二七七頁背面）。而稽之前述電腦名單內之記載關
    於被告癸○○部分記載「tainan,adm,s」，陳志賢部分記載
    「tainan,ci,s」，被告卯○○部分記載「ChungI,adm, S」
     ，被告酉○○部分記載「chung city,under,s,ci」，被告
    Ｇ○○部分記載「paofour,adm,s」，可證戌○○確有收到
    被告癸○○、卯○○、酉○○、Ｇ○○及陳志賢之賄款及個
    人資料無訛。又按自白乃係被告對己不利之陳述，本件陳志
    賢苟未有如前述行賄犯行，渠既於偵查之初即已否認犯罪，
    又何須於原審中始更為自白？況其經原審判處罪刑後，亦未
    對原判決表示不服，足徵陳志賢於原審中之自白非虛，其所
    言關於被告癸○○如何告知伊行賄管道、所需金額及催促伊
    交款之經過等情，允有可信。再鄭達麟先後於八十七年八月
    十八日及同年九月十一日均證稱被告癸○○有透過甲○○行
    賄，雖其嗣於八十八年七月三十一日改稱伊不記得了云云，
    惟衡諸經驗法則，當事人或證人於案發當初所為之供述，因
    較少權衡利害得失或受他人之干預，自較事後翻異之詞為可
    信，故除非可證明其更異之詞與事實更為相符，或其初供係
    虛偽者外，自不得任意捨棄初供不採（最高法院著有七十三
    年台上字第三九九八號、八十二年度台上字第五三一一號、
    八十三年度台上字第三二四三號等判決可資參照）。本件既
    查無其他證據可證鄭達麟上開不利於被告癸○○之初供為不
    實，揆諸前揭說明，其該部分所言即應有可採。又按一般在
    考試結果未出來以前，考生是否能錄取，一般人並無把握，
    況縱然有把握之人，亦怕他人以其他非法之方法獲得上榜而
    把有把握之人擠出榜外，故亦有以行賄之方法，以獲得保障
    （即買保險之意），是被告卯○○稱以其實力可以考上，不
    須行賄等，自無可採，被告卯○○、酉○○、Ｇ○○確有前
    揭行賄犯行之事證，被告Ｇ○○所言不認識甲○○之辯解，
    顯屬卸責之詞，要無可信。被告卯○○所稱於八十七年一、
    二月間，有請甲○○幫我買二技考試的書，是買憲法、警察
    法規、刑法、刑事訴訟法、勤務條例等云云，核與被告甲○
    ○所稱係幫卯○○買警察法規、警察勤務及英文三本之內容
    有異，渠等此部分所言，亦無可採。至於被告酉○○之准考
    證號碼三四一五○號，雖為上述電腦名單誤載為三四一五九
    號，然因有關被告之姓名及其服務單位並無錯誤，且該誤載
    並不影響被告確有之行賄，是於前揭認定尚無影響。被告癸
    ○○請求再傳訊鄭達麟，惟證人鄭達麟於原審已陳明，被告
    酉○○、Ｇ○○請求勘驗電腦名單轉檔、解讀之錄影帶等，
    因本件事證已明，核無必要。綜上所述被告甲○○確有交付
    賄款七十萬元予戌○○，並經由戌○○之協助而通過警大八
    十六年度二技班考試，被告癸○○及陳志賢確有經由被告甲
    ○○行賄被告戌○○，被告卯○○、酉○○、Ｇ○○確有經
    由同案被告甲○○及鄭達麟行賄被告戌○○之事證，至為明
    顯，被告甲○○、癸○○、卯○○、酉○○、Ｇ○○前揭之
    所辯，無非卸責之詞，不足採信，本件事證明確，被告甲○
    ○、癸○○、卯○○、酉○○、Ｇ○○等人之犯行均堪認定
    。
六、訊據被告辰○○否認有前揭事實其所涉之行賄犯行，辯稱我
    沒有行賄，我有心律不整云云，然查被告辰○○確係經由案
    外人李三明行賄被告戌○○，且交付之賄款係九十萬元乙節
    ，業據被告戌○○於警訊及偵訊中供述明確（戌○○八十七
    年八月十二日、九月三日警訊筆錄、八十七年九月九日偵訊
    筆錄─偵查卷第一宗第十七頁背面、偵查卷第三宗第五五頁
    、第七六頁）。證人鄭達麟於警訊時亦證稱八十六年我考入
    後，李三明才告訴我，他另外介紹一名他高中的學長叫辰○
    ○和我一樣以行賄方式作弊考入警大等（見八七年度偵字第
    一二○三○號卷第九十一頁背面），又被告辰○○之八十六
    學年度二技班考試答案卡確有遭塗改，除有該答案卡扣案可
    稽外，並有中央警察大學八十七年十一月二十五日（八七）
    校科字第八七五六三一號函並附鑑定書明載：「八十六年二
    技考生答案卡所有經採樣分析之塗改鉛筆墨跡係分別由兩種
    含不同成份筆芯之鉛筆所劃成。八十六年大學部及專修科考
    生答案卡所有經採樣分析之塗改鉛筆墨跡係由同一種成份筆
    芯之鉛筆所劃成，但與用於塗改同年二技考生答案卡之兩種
    鉛筆筆芯成份均不同」（偵查卷第五宗第七十六頁至第八十
    二頁），且有內政部警政署刑事警察局八十七年十一月二十
    日（八七）刑偵(二)字第九○○○二號移送書內所附之「八十
    六年度招生考試篡改電腦答案卡題數表」（偵查卷第二十一
    宗第一─十六頁）在卷可憑。又扣案答案卡第一次送請中央
    警察大學就該等答案卡之「鉛筆墨跡鑑識」，該校乃就每一
    位考生之數張卡片中包括經塗改卡片及未經塗改卡片者，所
    有卡片均採樣。其餘同一考生之卡片均經塗改者，部分考生
    之所有卡片均採樣，部分考生則隨機採樣，八十六學年度答
    案卡一○九張採樣其中之七十八張。而採樣時以黏有雙面碳
    膠之樣品座直接黏取答案卡劃有鉛筆墨跡之答案欄，每一張
    答案卡採兩個不同題號上之答案欄。再就採得樣品以掃描電
    子顯微╱Ｘ射線能譜分析法進行元素分析，分析時以掃瞄電
    子顯微鏡觀察選取含鉛筆碳墨之部分，畫面放大至五百倍，
    蒐集整個畫面之Ｘ射線訊號達一定時間後，進行元素辨認（
    定性分析），結果可測得鉛筆筆芯主要成分之一（黏土）所
    含之矽、鋁、鎂、鈣、鉀、鐵、鈦等元素，其中同一樣品不
    同畫面測得之元素中以矽、鋁、鎂三種元素之波峰強度再現
    性最高。乃以內建標準樣品進行矽、鋁、鎂三種元素之定量
    分析，最後以三種元素含量總和為百分之百求出矽、鋁、鎂
    三種元素之百分含量。每一答案欄採得樣品均於鉛筆墨跡部
    分擇取三個五百倍畫面進行分析；另再分析一個無鉛筆墨跡
    之五百倍畫面供為控制樣品，以排除紙張表面成份干擾分析
    結果之可能性。計每一張採樣卡片測得六組鉛筆墨跡部分之
    矽、鋁、鎂三種元素百分含量之數據以為分析，而鑑定結果
    與八十六學年度答案卡有關者之結論如左：(1)考生答案卡含
    經塗改及未經塗改者，同一人所有未經塗改之答案卡鉛筆墨
    跡成份均相同，同一人所有經塗改之答案卡鉛筆墨跡成份亦
    均相同，但同一人經塗改與未經塗改之鉛筆墨跡成份均不相
    同。(2)八十六年二技考生答案卡所有經採樣分析之塗改鉛筆
    墨跡係分別由兩種含不同成份筆芯之鉛筆所劃成。八十六年
    大學部及專修科考生答案卡所有經採樣分析之塗改鉛筆墨跡
    係由同一種成份筆芯之鉛筆所劃成，但與用於塗改同年二技
    考生答案卡之兩種鉛筆筆芯成份均不同。」以上有該校八十
    七年十一月二十五日（八七）校科字第八七五六三一號函所
    附鑑定書可考（偵查卷第五宗第七十六頁至第八十二頁），
    足見上開鑑定之採樣及本於專業之數據分析甚為完備詳細，
    而堪採取。至於第二次原審再送請中央警察大學鑑定「該校
    八十七年度大學部及二技班招生考試弊案成績異常考生答案
    卡成績一覽表關於成績空白原因及是否能鑑定扣案答案卡確
    實之更改題號，該校函覆說明二載明：「另有關本校是否可
    明確鑑定扣案答案卡（八十六學年度二技及專修科招生考試
    ）之更改題號（以鉛筆墨跡相同成分為判斷依據）部分，因
    扣案答案卡遭更改者，均係擦拭過之答案欄雖留有極微量之
    碳墨，但均已滲入紙張纖維內，無法分析其成份，故已無法
    明確鑑定扣案答案卡之更改題號」等字義，有該校八十八年
    六月三十日（八八）校教字第八八二六八○號函可稽（第一
    審卷第八宗第二四○頁）。經核上述兩次鑑定內容不同，第
    一次係鑑定「鉛筆墨跡」，第二次係鑑定「更改題號」，而
    第二次鑑定之所以無法明確鑑定者乃係扣案答案卡之「更改
    題號」因扣案答案卡遭更改者，均係「擦拭過之答案欄」雖
    留有極微量之碳墨，但均已滲入紙張纖維內致無法鑑定。是
    第二次鑑定因涉及擦拭過之答案欄內碳墨極微量而無法鑑定
    」，然第一次鑑定採樣之答案欄上均有鉛筆墨跡，所不同者
    僅係有經塗改及未經塗改者。故不得以第二次鑑定結果否定
    第一次完備之採樣及翔實專業數據分析之結論。再扣案答案
    卡遭塗改之題號雖無法鑑定，然由前揭二次鑑定函覆內容及
    扣案答案卡答案欄鉛筆墨跡痕跡，在在顯示答案卡確實有遭
    塗改。而考生參加考試時，帶數支筆應試或塗改答案卡，雖
    符常情，被告辰○○確係經由案外人李三明行賄被告戌○○
    ，且交付之賄款係九十萬元乙節，業據被告戌○○於警訊及
    偵訊中供述明確，且參之戌○○在上萬名考生中抽出被告之
    答案卡後，再逐一塗改答案，其舞弊方法之繁複，並參之本
    案其他被告有部分坦承行賄者之答案卡亦確有遭竄改各節，
    足以佐證被告之答案卡遭竄改與其之行賄間確有相當因果關
    係。被告辰○○因而通過警大八十六年度二技班考試並進入
    警大就讀，亦有中央警察大學八十八年五月十日（八八）校
    教字第八六一八七一號函所附之本案起訴書所載各被告係參
    加該校何種考試、是否錄取並就讀之資料一份存卷可稽（偵
    查卷第五宗第七十六頁、第一審卷第六宗第一○七頁至第一
    一○頁）。故足認被告辰○○確有透過李三明交付賄款九十
    萬元予被告戌○○，並經由被告戌○○之協助而通過警大八
    十六年度二技班考試。再被告辰○○於於內政部警政署刑事
    警察局為測謊鑑定時，對於下列問題均呈不實反應：(1)有關
    八十六年入學考，你有沒有行賄這個人（戌○○）？答：沒
    有。(2)八十六年間，你有沒有透過李三民行賄這個人（戌○
    ○）？答：沒有。(3)李三民有沒有經手你的賄款？答：沒有
    等，此有該局八十七年九月十九日刑鑑字第七一六五八號鑑
    驗通知書一份在卷可憑（偵查卷第五宗第六十五頁）。按測
    謊鑑定，係依一般人在說謊時，會產生遲緩、緊張、恐懼、
    不安等心理波動現象，乃以科學方法，由鑑定人利用測謊儀
    器，將受測者之上開情緒波動反應情形加以紀錄，用以判別
    受測者之供述是否真實，且本件測謊鑑定之鑑定人係具備專
    業之知識技能，而本件測謊又事先獲得受測者即被告之同意
    ，再而所測試之問題與方法又具專業可靠性，故前開之測謊
    結果，應具有證據能力，而得供法院裁判之佐證（參見最高
    法院八十七年度台上字第三九二八號刑事判決）。綜上所述
    ，足認被告辰○○確有透過案外人李三明交付賄款九十萬元
    予被告戌○○，並經由被告戌○○之協助而通過警大八十六
    年度二技班之考試。被告辰○○所為前揭之辯解，尚屬卸責
    之詞，不足採信。本件事證明確，被告辰○○犯行堪予認定
    。
七、訊據被告壬○○、辛○○於本院均坦承有前揭事實其所涉之
    行賄犯行，並共同書有自白書一份在卷可憑，且被告壬○○
    確經由其兄即被告辛○○行賄被告戌○○乙節，業據被告戌
    ○○於警訊及偵訊時供述綦詳，被告戌○○亦明確供述辛○
    ○於八十六年考試前，在我上他電腦課下課後，他來找我並
    介紹壬○○．．．，他某日我下課回辦公室時，他拿現金六
    十萬元或七十萬元，幫他弟弟行賄等語（戌○○八十七年八
    月十二日、九月三日警訊筆錄、八十七年九月九日偵訊筆錄
    ─偵查卷第一宗第十七頁背面、第三宗第五十五頁、第五十
    六頁、第七十六頁）。再被告壬○○之八十六年度專修班考
    試答案卡確有遭塗改，除有該答案卡扣案可稽外，並有中央
    警察大學八十七年十一月二十五日（八七）校科字第八七五
    六三一號函並附鑑定書明載：「八十六年二技考生答案卡所
    有經採樣分析之塗改鉛筆墨跡係分別由兩種含不同成份筆芯
    之鉛筆所劃成。八十六年大學部及專修科考生答案卡所有經
    採樣分析之塗改鉛筆墨跡係由同一種成份筆芯之鉛筆所劃成
    ，但與用於塗改同年二技考生答案卡之兩種鉛筆筆芯成份均
    不同」（偵查卷第五宗第七十六頁至第八十二頁），且有內
    政部警政署刑事警察局八十七年十一月二十日（八七）刑偵
    (二)字第九○○○二號移送書內所附之「八十六年度招生考試
    篡改電腦答案卡題數表」（偵查卷第二十一宗第一─十六頁
    ）在卷可憑。被告壬○○因而通過警大八十六年度專修班考
    試並進入警大就讀，亦有中央警察大學八十八年五月十日（
    八八）校教字第八六一八七一號函所附之本案起訴書所載各
    被告係參加該校何種考試、是否錄取並就讀之資料一份存卷
    可稽（偵查卷第五宗第七十六頁、第一審卷第六宗第一○七
    頁至第一一○頁）。足證被告壬○○確有透過其兄辛○○交
    付賄款六十萬元予同案被告戌○○，並經由被告戌○○之協
    助而通過警大八十六年度專修班考試之情形。至本件被告壬
    ○○、辛○○二人行賄被告戌○○之金額究係六十萬元或七
    十萬元乙節，因被告戌○○於偵訊時係供稱他拿現金六十萬
    元或七十萬元幫他弟弟行賄等語，嗣於原審及本院審理時即
    全部否認犯行，現被告壬○○、辛○○二人於本院自白係交
    付六十萬元，自以行賄之金額為六十萬元為正確，且較為有
    利於被告戌○○、壬○○、辛○○。綜上所述，被告壬○○
    、辛○○二人之自白，尚與事實相符，自屬可信，本件事證
    明確，其二人之犯行均堪認定。
八、訊據被告莫上毅（原名申○○）、Ｂ○○、寅○○均否認有
    前揭事實其所涉之行賄犯行，被告莫上毅（原名申○○）、
    Ｂ○○、寅○○均辯稱我沒有行賄云云，然查被告莫上毅（
    原名申○○）、Ｂ○○、寅○○確係直接與被告戌○○接觸
    ，而每名代價是三十萬元至五十萬元不等乙節，業據被告戌
    ○○於警訊時供述明確（戌○○八十七年八月十二日、八月
    二十七日警訊筆錄、八十七年九月九日偵訊筆錄─偵查卷一
    宗第十七頁背面、第二宗第一六六頁、第三宗第七六頁），
    又被告戌○○於八十七年八月二十七日及同年九月三日警訊
    中，翻異其先前於八十七年八月十二日在警訊中所述「．．
    ．Ｂ○○介紹寅○○一人．．．另有申○○、Ｂ○○等人是
    直接與我接觸的。代價每名實際到我手裡大概三十萬元至五
    十萬元．．．」之供詞，改稱「．．．透過Ｂ○○介紹之寅
    ○○及申○○．．．Ｂ○○．．．等四人，基於情誼關係，
    我未向他們收取賄款．．．」及「．．．寅○○於八十六年
    度參加考試並沒有透過我修改成績．．．」云云。惟衡諸經
    驗法則，當事人或證人於案發當初所為之供述，因較少權衡
    利害得失或受他人之干預，自較事後翻異之詞為可信，故除
    非可證明其更異之詞與事實更為相符，或其初供係虛偽者外
    ，自不得任意捨棄初供不採（最高法院著有七十三年台上字
    第三九九八號、八十二年度台上字第五三一一號、八十三年
    度台上字第三二四三號等判決可資參照）。本件既查無其他
    證據可證被告戌○○上開不利於被告莫上毅（原名申○○）
    、Ｂ○○及寅○○之初供為不實，揆諸前揭說明，其該部分
    所言即應有可採。又被告戌○○於警局初訊時，並未敘及係
    免費幫被告申○○、Ｂ○○、寅○○塗改成績，被告戌○○
    係收錢幫人舞弊考上警大之人，被告莫上毅（原名申○○）
    、Ｂ○○、寅○○與被告戌○○並無特殊之交情到其願意免
    費為其舞弊之事證，故戌○○嗣後另稱係義務幫忙云云，係
    為免被沒收或追繳賄款所為卸責之詞，不足採信，至於本件
    被吽莫上毅（原名申○○）、Ｂ○○及寅○○行賄被告戌○
    ○之金額究係三十萬元或五十萬元或公訴人所稱之五十萬元
    以上乙節，因被告戌○○於警訊時係供稱每名代價是三十萬
    元至五十萬不等等語，嗣於偵訊、原審及本院審理時即全部
    否認犯行，而被告莫上毅（原名申○○）、Ｂ○○與寅○○
    亦均否認犯行，當以最低之三十萬元認定對被告較為有利，
    故被告戌○○係收得被告莫上毅（原名申○○）、Ｂ○○及
    寅○○交付之賄款各三十萬元。又被告莫上毅（原名申○○
    ）、Ｂ○○之八十六學年度二技班考試答案卡及被告寅○○
    之八十六年度專修班考試答案卡確有遭塗改，除有各該答案
    卡扣案可稽外，並有中央警察大學八十七年十一月二十五日
    （八七）校科字第八七五六三一號函並附鑑定書明載：「1.
    考生答案卡含經塗改及未經塗改卡片者，同一人所有未經塗
    改之答案卡鉛筆墨跡成分均相同，同一人所有經塗改之答案
    卡鉛筆墨跡成分亦均相同，但同一人經塗改與未經塗改之鉛
    筆墨跡成分均不相同。2.八十六年二技考生答案卡所有經採
    樣分析之塗改鉛筆墨跡係分別由兩種含不同成份筆芯之鉛筆
    所劃成。八十六年大學部及專修科考生答案卡所有經採樣分
    析之塗改鉛筆墨跡係由同一種成份筆芯之鉛筆所劃成，但與
    用於塗改同年二技考生答案卡之兩種鉛筆筆芯成份均不同．
    ．．」（偵查卷第五宗第七十六頁至第八十二頁），再扣案
    答案卡第一次送請中央警察大學就該等答案卡之「鉛筆墨跡
    鑑識」，該校乃就每一位考生之數張卡片中包括經塗改卡片
    及未經塗改卡片者，所有卡片均採樣。其餘同一考生之卡片
    均經塗改者，部分考生之所有卡片均採樣，部分考生則隨機
    採樣，八十六學年度答案卡一○九張採樣其中之七十八張。
    而採樣時以黏有雙面碳膠之樣品座直接黏取答案卡劃有鉛筆
    墨跡之答案欄，每一張答案卡採兩個不同題號上之答案欄。
    再就採得樣品以掃描電子顯微╱Ｘ射線能譜分析法進行元素
    分析，分析時以掃瞄電子顯微鏡觀察選取含鉛筆碳墨之部分
    ，畫面放大至五百倍，蒐集整個畫面之Ｘ射線訊號達一定時
    間後，進行元素辨認（定性分析），結果可測得鉛筆筆芯主
    要成分之一（黏土）所含之矽、鋁、鎂、鈣、鉀、鐵、鈦等
    元素，其中同一樣品不同畫面測得之元素中以矽、鋁、鎂三
    種元素之波峰強度再現性最高。乃以內建標準樣品進行矽、
    鋁、鎂三種元素之定量分析，最後以三種元素含量總和為百
    分之百求出矽、鋁、鎂三種元素之百分含量。每一答案欄採
    得樣品均於鉛筆墨跡部分擇取三個五百倍畫面進行分析；另
    再分析一個無鉛筆墨跡之五百倍畫面供為控制樣品，以排除
    紙張表面成份干擾分析結果之可能性。計每一張採樣卡片測
    得六組鉛筆墨跡部分之矽、鋁、鎂三種元素百分含量之數據
    以為分析，此有該校八十七年十一月二十五日（八七）校科
    字第八七五六三一號函所附鑑定書可考（偵查卷第五宗第七
    十六頁至第八十二頁），足見上開鑑定之採樣及本於專業之
    數據分析甚為完備詳細，而堪採取。又考生參加考試時，帶
    數支筆應試或塗改答案卡，雖符常情，惟被告莫上毅（原名
    申○○）、Ｂ○○、寅○○確向被告戌○○行賄，業據被告
    戌○○於警訊時供述明確，且參之戌○○在上萬名考生中抽
    出被告之答案卡後，再逐一塗改答案，其舞弊方法之繁複，
    並參之本案其他被告有部分坦承行賄者之答案卡亦確有遭竄
    改各節，足以佐證被告之答案卡遭竄改與其之行賄間確有相
    當因果關係。復有內政部警政署刑事警察局八十七年十一月
    二十日（八七）刑偵(二)字第九○○○二號移送書內所附之「
    八十六年度招生考試篡改電腦答案卡題數表」（偵查卷第二
    十一宗第一─十六頁）在卷可憑。被告莫上毅（原名申○○
    ）、Ｂ○○因而通過警大八十六年度二技班考試並進入警大
    就讀，被告寅○○因而通過警大八十六年度專修班考試並進
    入警大就讀，亦有中央警察大學八十八年五月十日（八八）
    校教字第八六一八七一號函所附之本案起訴書所載各被告係
    參加該校何種考試、是否錄取並就讀之資料一份存卷可稽（
    偵查卷第五宗第七十六頁、第一審卷第六宗第一○七頁至第
    一一○頁）。另被告莫上毅（原名申○○）、Ｂ○○在內政
    部警政署刑事警察局經Polygraph儀器以之ST、ZCT、SAT諸
    法實施測謊結果，對於下列問題均呈不實反應：(1)有關八十
    六年入學考，你有沒有行賄這個人（戌○○）？答：沒有。
    (2)八十六年間，你有沒有行賄這個人（戌○○）？答：沒有
    (3)八十六年（二技）入學考，你有沒有作弊？答：沒有等，
    被告寅○○實施測謊結果，對於下列問題均呈不實反應：(1)
    有關八十六年入學考，你有沒有行賄這個人（戌○○）？答
    ：沒有。(2)八十六年間，你有沒有透過Ｂ○○行賄這個人（
    戌○○）？答：沒有。(3)八十六年入學考，你有沒有作弊？
    答：沒有等此有該局八十七年九月十九日刑鑑字第七一六五
    八號鑑驗通知書可稽（偵查卷第五宗第六十二頁至第六十七
    頁）。按測謊鑑定，係依一般人在說謊時，會產生遲緩、緊
    張、恐懼、不安等心理波動現象，乃以科學方法，由鑑定人
    利用測謊儀器，將受測者之上開情緒波動反應情形加以紀錄
    ，用以判別受測者之供述是否真實，且本件測謊鑑定之鑑定
    人係具備專業之知識技能，而本件測謊又事先獲得受測者即
    被告申○○之同意，再而所測試之問題與方法又具專業可靠
    性，故前開之測謊結果，應具有證據能力，而得供法院裁判
    之佐證（參見最高法院八十七年度台上字第三九二八號刑事
    判決）。被告莫上毅（原名申○○）否認測謊鑑定之證據能
    力，尚不足採。上開鑑定結果益足以佐證被告莫上毅（原名
    申○○）、Ｂ○○、寅○○有前述行賄之事實。足認被告莫
    上毅（原名申○○）、Ｂ○○、寅○○確各有交付賄款三十
    萬元予被告戌○○，並經由被告戌○○之協助而通過警大八
    十六年度二技班、專修班考試。再被告莫上毅（原名申○○
    ）雖中央警察大學函復稱86學年度二年制技術系考生，初試
    錄取結果，申○○係消防學系第一名錄取等，惟按一般在考
    試結果未出來以前，考生是否能錄取，一般人並無把握，況
    縱然有把握之人，亦怕他人以其他非法之方法獲得上榜而把
    有把握之人擠出榜外，故亦有以行賄之方法，以獲得保障（
    即買保險之意），是尚難以其事後之成績如何，而推論其沒
    有行賄，是被告被告莫上毅（原名申○○）雖依中央警察大
    學函復稱86學年度二年制技術系考生，初試錄取結果，申○
    ○係消防學系第一名錄取，尚難為被告有利之認定，尚難以
    其事後之成績如何，而推論其沒有行賄，況證人鄭達麟於原
    審、偵查、警訊時亦稱有聽申○○說有行賄等事，其是負責
    將郭主任約會的時間告知宭學，與申○○沒有謀意等（見八
    十七年度聲羈字第四七五號卷第四頁、八十七年度偵字第一
    二○三一號卷第八頁背面、八十七年度偵字第一二四六一號
    卷一第八三頁背面、另一編號為五五頁背面），被告Ｂ○○
    請求傳訊證人霍春享、董正談、邢台平、柯俊吉，及將扣案
    保管之八十六年度警大招生考試答案卡再送交法務部調查局
    鑑定，因董正談、邢台平、柯俊吉在原審均已到庭作證，且
    本件事證已明，核無必要。綜上所述，被告莫上毅（原名申
    ○○）、Ｂ○○、寅○○三人前揭之所辯，無非卸責之詞，
    不足採信，本件事證明確，其三人之犯行均堪認定。
九、訊據被告乙○○否認有前揭事實其所涉之行賄犯行，辯稱我
    沒有行賄云云，然查被告乙○○確係經由案外人鄭振豐之介
    紹後，再由鄭振豐交付賄款予被告戌○○，且每名考生行賄
    代價是三十萬元至五十萬元不等乙節，業據被告戌○○於警
    訊時供述明確（見戌○○八十七年八月十二日、八月二十七
    日警訊筆錄─偵查卷第一宗第十七頁背面、第二宗第一六六
    頁）。證人鄭振豐於警訊時亦證稱確有帶被告乙○○至警大
    購買書籍，並且至同案被告戌○○之辦公室中泡茶等語（見
    鄭振豐八十七年八月十八日警訊筆錄─偵查卷第二宗第七四
    頁）。被告乙○○之八十六學年度二技班考試答案卡確有遭
    塗改，除有該答案卡扣案可稽外，並有中央警察大學八十七
    年十一月二十五日（八七）校科字第八七五六三一號函並附
    鑑定書明載：「八十六年二技考生答案卡所有經採樣分析之
    塗改鉛筆墨跡係分別由兩種含不同成份筆芯之鉛筆所劃成。
    八十六年大學部及專修科考生答案卡所有經採樣分析之塗改
    鉛筆墨跡係由同一種成份筆芯之鉛筆所劃成，但與用於塗改
    同年二技考生答案卡之兩種鉛筆筆芯成份均不同」（偵查卷
    第五宗第七十六頁至第八十二頁），又扣案答案卡第一次送
    請中央警察大學就該等答案卡之「鉛筆墨跡鑑識」，該校乃
    就每一位考生之數張卡片中包括經塗改卡片及未經塗改卡片
    者，所有卡片均採樣。其餘同一考生之卡片均經塗改者，部
    分考生之所有卡片均採樣，部分考生則隨機採樣，八十六學
    年度答案卡一○九張採樣其中之七十八張。而採樣時以黏有
    雙面碳膠之樣品座直接黏取答案卡劃有鉛筆墨跡之答案欄，
    每一張答案卡採兩個不同題號上之答案欄。再就採得樣品以
    掃描電子顯微╱Ｘ射線能譜分析法進行元素分析，分析時以
    掃瞄電子顯微鏡觀察選取含鉛筆碳墨之部分，畫面放大至五
    百倍，蒐集整個畫面之Ｘ射線訊號達一定時間後，進行元素
    辨認（定性分析），結果可測得鉛筆筆芯主要成分之一（黏
    土）所含之矽、鋁、鎂、鈣、鉀、鐵、鈦等元素，其中同一
    樣品不同畫面測得之元素中以矽、鋁、鎂三種元素之波峰強
    度再現性最高。乃以內建標準樣品進行矽、鋁、鎂三種元素
    之定量分析，最後以三種元素含量總和為百分之百求出矽、
    鋁、鎂三種元素之百分含量。每一答案欄採得樣品均於鉛筆
    墨跡部分擇取三個五百倍畫面進行分析；另再分析一個無鉛
    筆墨跡之五百倍畫面供為控制樣品，以排除紙張表面成份干
    擾分析結果之可能性。計每一張採樣卡片測得六組鉛筆墨跡
    部分之矽、鋁、鎂三種元素百分含量之數據以為分析，而鑑
    定結果與八十六學年度答案卡有關者之結論如左：考生答
    案卡含經塗改及未經塗改者，同一人所有未經塗改之答案卡
    鉛筆墨跡成份均相同，同一人所有經塗改之答案卡鉛筆墨跡
    成份亦均相同，但同一人經塗改與未經塗改之鉛筆墨跡成份
    均不相同。八十六年二技考生答案卡所有經採樣分析之塗
    改鉛筆墨跡係分別由兩種含不同成份筆芯之鉛筆所劃成。八
    十六年大學部及專修科考生答案卡所有經採樣分析之塗改鉛
    筆墨跡係由同一種成份筆芯之鉛筆所劃成，但與用於塗改同
    年二技考生答案卡之兩種鉛筆筆芯成份均不同」，以上有該
    校八十七年十一月二十五日（八七）校科字第八七五六三一
    號函所附鑑定書可考（偵查卷第五宗第七十六頁至第八十二
    頁），足見上開鑑定之採樣及本於專業之數據分析甚為完備
    詳細，而堪採取。至於第二次原法院再送請中央警察大學鑑
    定「該校八十七年度大學部及二技班招生考試弊案成績異常
    考生答案卡成績一覽表關於成績空白原因及是否能鑑定扣案
    答案卡確實之更改題號，該校函覆說明二載明：「另有關本
    校是否可明確鑑定扣案答案卡（八十六學年度二技及專修科
    招生考試）之更改題號（以鉛筆墨跡相同成分為判斷依據）
    部分，因扣案答案卡遭更改者，均係擦拭過之答案欄雖留有
    極微量之碳墨，但均已滲入紙張纖維內，無法分析其成份，
    故已無法明確鑑定扣案答案卡之更改題號」等字義，有該校
    八十八年六月三十日（八八）校教字第八八二六八○號函可
    稽（第一審卷第八宗第二四○頁）。經核上述兩次鑑定內容
    不同，第一次係鑑定「鉛筆墨跡」，第二次係鑑定「更改題
    號」，而第二次鑑定之所以無法明確鑑定者乃係扣案答案卡
    之「更改題號。」因扣案答案卡遭更改者，均係「擦拭過之
    答案欄」雖留有極微量之碳墨，但均已滲入紙張纖維內致無
    法鑑定。是第二次鑑定因涉及擦拭過之答案欄內碳墨極微量
    而無法鑑定」，然第一次鑑定採樣之答案欄上均有鉛筆墨跡
    ，所不同者僅係有經塗改及未經塗改者。故不得以第二次鑑
    定結果否定第一次完備之採樣及翔實專業數據分析之結論。
    復有內政部警政署刑事警察局八十七年十一月二十日（八七
    ）刑偵(二)字第九○○○二號移送書內所附之「八十六年度招
    生考試篡改電腦答案卡題數表」（偵查卷第二十一宗第一─
    十六頁）在卷可憑。被告乙○○因而通過警大八十六年度二
    技班考試並進入警大就讀，亦有中央警察大學八十八年五月
    十日（八八）校教字第八六一八七一號函所附之本案起訴書
    所載各被告係參加該校何種考試、是否錄取並就讀之資料一
    份存卷可稽（偵查卷第五宗第七十六頁、原審卷第六宗第一
    ○七頁至第一一○頁）。故足認被告乙○○確有交付賄款三
    十萬元予同案被告戌○○，並經由同案被告戌○○之協助而
    通過警大八十六年度二技班考試。至本件被告乙○○行賄同
    案被告戌○○之金額究係三十萬元或五十萬元或公訴人所稱
    之五十萬元以上乙節，因被告戌○○於警訊時係供稱每名代
    價是三十萬元至五十萬不等等語，嗣於偵訊、原審及本院審
    理時即全部否認犯行，而被告乙○○亦均否認犯行，當以最
    低之三十萬元認定對被告較為有利。被告戌○○雖於八十七
    年九月三日警訊中，翻異其先前於八十七年八月十二日在警
    訊中所述「．．．．鄭振豐介紹乙○○一人．．．代價每名
    實際到我手裡大概三十萬元至五十萬元．．．」之供詞，改
    稱鄭振豐與乙○○至警大時，並未與伊談及考試之事云云，
    惟衡諸經驗法則，當事人或證人於案發當初所為之供述，因
    較少權衡利害得失或受他人之干預，自較事後翻異之詞為可
    信，故除非可證明其更異之詞與事實更為相符，或其初供係
    虛偽者外，自不得任意捨棄初供不採（最高法院著有七十三
    年台上字第三九九八號、八十二年度台上字第五三一一號、
    八十三年度台上字第三二四三號等判決可資參照）。本件既
    查無其他證據可證被告戌○○上開不利於乙○○之初供為不
    實，揆諸前揭說明，其該部分所言即應有可採。再內政部警
    政署刑事警察局對被告乙○○經Polygraph儀器以ST、ZCT、
    SAT諸法實施測謊結果，被告乙○○對於下列問題、呈
    不實反應；對問題並無不實反應：有關八十六年入學考
    ，你有沒有行賄這個人（戌○○）？答：沒有。八十六間
    ，你有沒有透過他人行賄這個人（戌○○）？答：沒有。
    鄭振豐有沒有經手你入學考的賄款？答：沒有。此有該局八
    十七年九月十九日刑鑑字第七一六五八號鑑驗通知書可稽（
    偵查卷第五宗第六十二頁至第六十七頁）。由上開測謊結果
    問題、被告乙○○呈現不實反應，可證明被告乙○○有
    經由他人行賄戌○○之事實，雖問題測謊結果卻又顯示被
    告乙○○並未透過鄭振豐行賄戌○○，惟此部分與前揭之事
    證不合，此部分尚難為被告乙○○有利之認定，被告請求傳
    訊證人鄭振豐、孟意輝，惟證人鄭振豐於本院前審已到庭作
    證，且本件事證已明，被告之請求，核無必要。綜上所述，
    被告乙○○前揭之所辯，無非卸責之詞，不足採信，本件事
    證明確，被告之犯行堪以認定。
十、訊據被告Ｃ○○否認有前揭事實其所涉之收賄犯行，辯稱我
    沒有收受賄款云云，就行賄部分稱劉建邦、陳國民我確實有
    幫他們交賄款，然查有關Ｃ○○為劉建邦交付賄款予與被告
    戌○○有收受賄賂犯意聯絡之鄭達麟以轉交被告戌○○，以
    及Ｃ○○向陳國民收受賄款交付被告戌○○之事實，業據劉
    建邦、陳國民於警訊、偵查及原審中坦承不諱，核與鄭達麟
    之供述相符。且被告戌○○亦供述確曾先後自Ｃ○○收受關
    於劉建邦及陳國民所行賄之一百二十萬元及八十萬元之現款
    （見戌○○八十七年八月十二日警訊筆錄、八十七年八月十
    一日、九月九日偵訊筆錄─偵查卷第一宗第十五頁背面至第
    十六頁、第八宗第十三頁、第三宗第七五頁背面至第八○頁
    背面）。而劉建邦與陳國民初試之電腦答案卡經予以人工重
    新核分結果，均與初試電腦閱卷之核分有甚大之差異，復有
    中央警察大學八十七年十一月十八日（八七）校教字第八七
    五六二七號函暨所附之「中央警察大學八十七學年度二技班
    招生考試弊案成績異常考生答案卡成績一覽表」、「中央警
    察大學八十七學年度大學部招生考試弊案成績異常考生答案
    卡成績一覽表」各一份在卷可憑（偵查卷第五宗第十九頁至
    第二三頁）。有關劉建邦與陳國民均報考警大八十七年度二
    技班考試，且通過初試，惟因警大查覺該考試有舞弊情事，
    複試時則未通過，亦有警大八十八年五月十日（八八）校教
    字第八八一八七一號函所附本案起訴書所載各被告參加該校
    何種考試、是否錄取並就讀之資料各一份在卷可參（見偵查
    卷第五宗第十九頁至第二十二頁、原審卷第六宗第一○七頁
    至第一一七頁）。又自戌○○使用之筆記型電腦及桌上型個
    人電腦內，經解讀部分檔案後，發現部分參加八十七年度二
    技班之姓名，而Ｃ○○及陳國民之姓名亦在其內，復有刑事
    警察局資訊室人員解析自前開電腦檔案後所列印之電腦名單
    一份存卷可參。而該電腦名單係刑事警察局資訊室人員自戌
    ○○之電腦資料所讀出後列印，並無增刪加減之情形，復據
    證人即刑事警察局資訊室人員高大宇、陳天一、楊凱勝、黃
    維和、李相臣、張維平等人結證明確，並有其等所提出之補
    充資料二份存卷可參（八十八年五月五日、六月十六日訊問
    筆錄─原審卷第五宗第二七四頁至第二七五頁、第二八一頁
    至第二八二頁、第七宗第七十三頁至九十二頁）。原審並於
    八十八年六月十六日勘驗前開扣案之筆記型電腦結果，亦確
    有前開之電腦名單無訛，有原審製作之勘驗筆錄一份存卷可
    稽（參原審卷第七宗第五十九頁至第六十七頁）。查該扣案
    之筆記型電腦係被告戌○○之配偶許斐絮提出乙節，業據證
    人許斐絮於警訊、偵訊及原審訊問時證述明確（八十七年八
    月二十五日警訊筆錄、八十七年九月十七日偵訊筆錄、八十
    八年九月十七日訊問筆錄─偵查卷第二宗第一三八頁、偵查
    卷第七宗第六十五頁、原審卷第八宗第二八四頁背面）。而
    同案被告戌○○於偵訊時亦供承該電腦名單內之各考生姓名
    均係其輸入陸續所得之名單等語，並於該等名單上簽名在案
    （偵查卷第十六宗第三八五頁至第四○五頁、第三宗第七十
    三頁背面）。觀之該電腦名單上於各報考人資料最後分別註
    記「e」、「s」、「f」、「w」、「n」等英文字母，依同
    案被告戌○○指稱：「e」是「even」表示「未定」，已談
    妥尚未收到錢；「s」是「sure」，已確定並收到錢；「f
    」是「flunk」，是不要的意思（因為他資格不符）；「w」
    是誤輸入，本來要輸入「e」；「n」是「naive」，是有提
    到，但尚不知道要不要等語明確（偵查卷第一宗第二七七頁
    背面）。而稽之前述電腦名單內之記載關於劉建邦部分記載
    「Hoping,E」，陳國民部分記載「S」，可證戌○○確有收
    到劉建邦及陳國民之賄款及個人資料無訛。再被告Ｃ○○於
    收得陳國民交付之賄款後，系於台北松山機場直接交付予被
    告戌○○乙節，業據被告Ｃ○○供述明確（見Ｃ○○八十七
    年八月十日警訊筆錄、八月十日、九月十日偵訊筆錄、八十
    八年五月一日訊問筆錄－偵查卷第七宗第二六頁背面、第二
    八頁背面、第四七頁背面、原審卷第五宗第一一三頁），鄭
    達麟亦供稱被告Ｃ○○係直接將該筆款項交付予戌○○，其
    並未經手等語，故被告Ｃ○○稱該筆款項其係交付予鄭達麟
    ，而非直接交付予被告戌○○云云，以及被告戌○○於偵訊
    中稱當時係於台北機場大廳門口由鄭達麟交付七十萬元予其
    云云，均與事實不符，不足採信。又陳國民交付予被告Ｃ○
    ○之賄款係一百四十五萬元，然被告戌○○收得之賄款係八
    十萬元乙節，業據陳國民及戌○○二人分別供述明確（見陳
    國民八十七年八月七日偵訊筆錄、八十八年五月一日、七月
    三十一日訊問筆錄─偵查卷第一宗第六五頁、原審卷第五宗
    第一一一頁背面、第八宗第四○八頁背面；戌○○八十七年
    九月九日偵訊筆錄─偵查卷第三宗第七五頁背面及第八○頁
    背面）。另鄭達麟於本案發生後，即詳細供述犯罪情節，且
    提供賄款之流向供檢察官扣押，其殊無就此部分刻意隱瞞必
    要，故其就被告Ｃ○○為陳國民交付賄款部分，供稱當時係
    由Ｃ○○直接交付八十萬元給戌○○，當時有看到是八十萬
    元等語（見鄭達麟八十七八月二十五日、九月九日、九月十
    一日偵訊筆錄、原審八十八年五月一日、七月三十一日、九
    月十日訊問筆錄─偵查卷第八宗第四八頁、第三宗第八○頁
    背面、第八宗第六頁背面，原審卷第五宗一一二頁、第八宗
    第四○八頁、第十宗第二四七頁），較堪採信。陳國民既交
    付一百四十五萬元予被告Ｃ○○，被告戌○○僅收得賄款八
    十萬元，其中之差價六十五萬元，顯係由被告Ｃ○○所賺取
    ，故其稱並未賺取差價云云，不足採信。證人鄭達麟所言此
    部分伊未賺取差價，係因Ｃ○○嗣已得知戌○○僅向每名考
    生收取八十萬元之賄款，向伊抱怨，伊自覺不好意思，即向
    Ｃ○○稱若其有辦法仲介考生，將不賺取差額，讓其亦有賺
    錢機會之緣故。再參以被告Ｃ○○於警訊中自承係其主動打
    電話告訴陳國民有門路可以考上警大之情節以觀，足認被告
    Ｃ○○於向陳國民收取一百四十五萬元時，其主要目的係在
    從中賺取扣除應交付予被告戌○○八十萬元後所餘之部分賄
    款，是其與被告戌○○及鄭達麟間有收受賄賂之犯意聯絡，
    實至為明白。被告Ｃ○○請求再傳訊鄭達麟，惟鄭達麟於原
    審已陳述明確，且本件事證已明，核無必要，綜上所述，被
    告Ｃ○○前揭之所辯，無非卸責之詞，不足採信，本件事證
    明確，被告之犯行堪以認定。
十一、訊據被告天○○就前揭其所涉之行賄部分，坦承不諱，惟否
    認有前揭事實之收賄犯行，辯稱伊只是單純為同事交付賄款
    云云，訊據被告Ａ○○（原名黃永文）、己○○、子○○、
    玄○○就前揭其所涉之行賄部分，於本院均坦承不諱，被告
    丑○○、丙○○均否認有前揭事實其所涉之行賄犯行，然查
    被告天○○如何自鄭達麟處得知有不正管道可以讓考生通過
    警大考試，以及渠有與被告丑○○、子○○透過鄭達麟向被
    告戌○○行賄之經過，業據被告天○○坦承不諱（見本院上
    訴卷九十年八月二日及九十年八月十三日審理筆錄）。楊式
    偉、徐銘鴻、魏志原、賴文良、蔡博元、彭志豪、李志恆等
    人，亦均自白有交付前揭賄款予被告天○○。鄭達麟亦供稱
    「有透過天○○仲介考生」（見八十七年偵字第一二○二九
    號卷附八十七年十月十二日警訊筆錄）。「天○○有自行向
    外媒介考生，每名交八十萬元給我」（見八十七年偵字第一
    二○三一號Ｏ卷附八十七年八月十三日、八十七年八月二十
    五日、八十七年九月二十八日、八十七年十一月二十五日偵
    訊筆錄；八十七年偵字第一七六五二號Ｌ卷附八十七年十月
    十三日警訊筆錄；原審八十七年少連訴字第五三號Ａ卷附八
    十七年十二月八日、原審八十七年少連訴字第五三號Ｂ卷附
    八十七年十二月二十九日、原審八十七年少連訴字第五三號
    Ｆ卷附八十七年五月二十九日訊問筆錄）。「天○○曾偕同
    二人在警大停車場交錢給我」、「天○○有兩次在水湳機場
    交賄款給我」（見八十七年偵字第一二○三一號卷附八十七
    年九月九日偵訊筆錄）。「天○○收的賄款沒有全部交給我
    ，．．．差額係由天○○取走．．．」（見八十七年偵字第
    一七六五二號卷附八十七年十月十二日警訊筆錄）。「黃永
    文（即Ａ○○）、己○○是親手交錢給我，他們二人有交九
    十萬元給我，天○○有在場，回到寢室後，天○○有向我要
    二十萬元，天○○因之前有告訴我，不想讓他們二人知道他
    有賺錢」（見八十七年偵字第一二○三一號Ｏ卷附八十七年
    十一月十九日偵訊筆錄、原審八十七年少連訴字第五三號Ｆ
    卷附八十八年五月二十九日訊問筆錄）。「有收到楊式偉給
    天○○之八十萬元」（見原審八十七年少連訴字第五三號Ｊ
    卷附八十八年九月十日訊問筆錄）。被告戌○○亦供稱鄭達
    麟找天○○做他的下線等語（見八十七年八月十二日警訊筆
    錄─偵查卷第一宗第十五頁背面）。被告Ａ○○、己○○、
    玄○○子○○、丑○○、丙○○確有前開行賄之犯行乙節，
    業據告天○○供述明確，並有天○○自撰之自白書一份附卷
    可稽（天○○八十七年八月十日、十月十二日警訊筆錄、八
    十七年八月十一日偵訊筆錄、第一審八十七年十二月二十九
    日、八十八年五月十五日、五月二十九日、九月十日訊問筆
    錄─偵查卷第七宗第三十一頁至第三十七頁、第八十五頁至
    第九十頁、第三十六頁背面至第三十七頁背面，第一審卷第
    二宗第一三○頁、第六宗第六十一頁、第二一二頁背面至第
    二一三頁、第十宗第二五四頁至第二五五頁，自白書係於第
    一審卷第六宗第二五八頁至第二六三頁）。且鄭達麟亦供稱
    天○○確有仲介考生給我，而黃永文（即Ａ○○）、己○○
    二人是親手各交九十萬元給我，我回寢室後，分二十萬元給
    天○○等語（鄭達麟八十七年十月十二日警訊筆錄、八十七
    年十一月十九日偵訊筆錄、第一審八十八年五月二十九日、
    九月十日訊問筆錄─偵查卷第七宗第九三頁背面、第八宗第
    九○頁背面、第一審卷第六宗第二○九頁背面至第二一二頁
    、第十宗第二五五頁背面）。被告Ａ○○、己○○、玄○○
    、丑○○、子○○、丙○○分別報考警大八十七年度二技班
    考試，被告丙○○則未通過初試，餘均通過初試，惟因警大
    查覺該考試有舞弊情事，複試時均未通過，此有警大八十八
    年五月十日（八八）校教字第八八一八七一號函並附本案起
    訴書所載各被告參加該校何種考試、是否錄取並就讀之資料
    各一份可稽（第一審卷第六宗第一○七頁至第一一七頁）。
    而被告Ａ○○、己○○、玄○○、丑○○、子○○、丙○○
    初試之電腦答案卡經予以人工重新核分結果，均與初試電腦
    閱卷之核分有甚大之差異，復有中央警察大學八十七年十一
    月十八日（八七）校教字第八七五六二七號函暨所附之「中
    央警察大學八十七學年度二技班招生考試弊案成績異常考生
    答案卡成績一覽表」、「中央警察大學八十七學年度大學部
    招生考試弊案成績異常考生答案卡成績一覽表」各一份在卷
    可憑（偵查卷第五宗第十九頁至第二三頁）。又自戌○○使
    用之筆記型電腦及桌上型個人電腦內，經解讀部分檔案後，
    發現部分參加八十七年度二技班之姓名，而被告丑○○、子
    ○○、玄○○、黃永安（即Ａ○○）、己○○、楊式偉、丙
    ○○、徐銘鴻、魏志原、賴文良、蔡博元、彭志豪、李志恆
    等人之姓名亦在其內，復有刑事警察局資訊室人員解析自前
    開電腦檔案後所列印之電腦名單一份存卷可參（偵查卷第十
    六宗第三九二頁）。而該電腦名單係刑事警察局資訊室人員
    自戌○○之電腦資料所讀出後列印，並無增刪加減之情形，
    復據證人即刑事警察局資訊室人員高大宇、陳天一、楊凱勝
    、黃維和、李相臣、張維平等人結證明確，並有其等所提出
    之補充資料二份存卷可參（八十八年五月五日、六月十六日
    訊問筆錄─第一審卷第五宗第二七四頁至第二七五頁、第二
    八一頁至第二八二頁、第七宗第七十三頁至九十二頁）。原
    審並於八十八年六月十六日勘驗前開扣案之筆記型電腦結果
    ，亦確有前開之電腦名單無訛，有原審製作之勘驗筆錄一份
    存卷可稽（參第一審卷第七宗第五十九頁至第六十七頁）。
    查該扣案之筆記型電腦係被告戌○○之配偶許斐絮提出乙節
    ，業據證人許斐絮於警訊、偵訊及原審訊問時證述明確（八
    十七年八月二十五日警訊筆錄、八十七年九月十七日偵訊筆
    錄、八十八年九月十七日訊問筆錄─偵查卷第二宗第一三八
    頁、偵查卷第七宗第六十五頁、第一審卷第八宗第二八四頁
    背面）。而同案被告戌○○於偵訊時亦供承該電腦名單內之
    各考生姓名均係其輸入陸續所得之名單等語，並於該等名單
    上簽名以示真正（偵查卷第十六宗第三八五頁至第四○五頁
    、第三宗第七十三頁背面）。可證被告戌○○確有收到丑○
    ○、子○○、玄○○、黃永安（即Ａ○○）、己○○、楊式
    偉、丙○○、徐銘鴻、魏志原、賴文良、蔡博元、彭志豪、
    李志恆等人之賄款及個人資料無訛。觀之該電腦名單上於各
    報考人資料最後分別註記「e」、「s」、「f」、「w」、「
    n」等英文字母，依同案被告戌○○指稱：「e」是「even」
    表示「未定」，已談妥尚未收到錢；「s」是「sure」，已
    確定並收到錢；「f」是「flunk」，是不要的意思（因為他
    資格不符）；「w」是誤輸入，本來要輸入「e」；「n」是
    「naive 」，是有提到，但尚不知道要不要等語明確（偵查
    卷第一宗第二七七頁反面）。而稽之前述電腦名單內所載：
    1.子○○部分記載「DaAn,team3,(ci)s」；2.丑○○部分記
    載「 (c i),fafairs,tpd.s」；3.黃永文記載「DaAn,(ci)s
    」；4.己○○部分記載「DaAn,(adm)s」；5.楊世偉部分記
    載「DaTun g(ci)s」；6.丙○○部分記載「adm,DaAn,s」；
    7.玄○○部分記載「Haisanhsinhai,ci, s」；8.李志恆部
    分記載「267 83,s」；9.彭志豪部分記載「26762,s」；10.
    賴文良部分記載「26705,S」；經核上開電腦名單內關於丑
    ○○、子○○、丙○○、黃永文、楊式偉、己○○、玄○○
    、李志恆、彭志豪等服務單位之記載與其等實際服務之單位
    均相符，可證被告戌○○確是收到各該被告之個人資料無訛
    。再觀之電腦名單內各該被告均有「s」字之註記，依被告
    戌○○上開說明，各該被告已確定行賄，戌○○並已收到賄
    款。有關丑○○、子○○、玄○○、黃永安（即Ａ○○）、
    己○○、楊式偉、丙○○、徐銘鴻、魏志原、賴文良、蔡博
    元、彭志豪、李志恆等人均報考警大八十七年度二技班考試
    ，且除丙○○外均通過初試，惟因警大查覺該考試有舞弊情
    事，複試時則未通過，亦有警大八十八年五月十日（八八）
    校教字第八八一八七一號函所附本案起訴書所載各被告參加
    該校何種考試、是否錄取並就讀之資料各一份在卷可參（見
    偵查卷第五宗第十九頁至第二十二頁、原審卷第六宗第一○
    七頁至第一一七頁）。雖丑○○、丙○○等人，矢口否認有
    行賄之事實，同供稱未曾透過天○○行賄云云。然查各該被
    告既均遭指訴涉有行賄罪責，則渠等為免被判處罪刑，否認
    有行賄情事，屬人情之常，且參酌前述各節所論，足證其等
    所辯，難遽予採信。被告天○○固矢口否認係與鄭達麟、戌
    ○○共同收賄，辯稱伊只是單純為同事交付賄款，與鄭達麟
    及戌○○間並無收受賄賂之犯意聯絡云云。惟查被告天○○
    既自承有由所收之賄款中賺取差價，而依其所言，鄭達麟又
    有向其表示警大二技班考試有後門可走，且從中仲介者有「
    傭金」可抽，賺取多少差價，則由仲介者各憑本事。再參以
    鄭達麟於偵查中所稱渠有向被告天○○告知「警大二技可以
    用錢買，此一管道可幫你賺錢，底價是每人八十萬元，加多
    少都是你個人賺的，如果可以就去找考生」等情（見八十七
    年十一月十九日偵訊筆錄、八十七年十月十二日警訊筆錄─
    偵查卷第八宗第九一頁背面、第七宗第九二頁背面）；被告
    戌○○確曾告知伊底價為每人八十萬元，其他向考生開價多
    少各憑本事等語；鄭達麟於八十六年度報考警大二技班，即
    係經由被告戌○○以電腦更改成績之方式而考上，故其對於
    被告戌○○之犯罪手法，應甚明瞭（並見八十七年八月八日
    偵訊筆錄─第八宗第一○○頁）；被告天○○確知其所收得
    各考生之賄款係送交警大電算中心主任，且考試完後，電算
    中心會為考生更改成績使達到錄取標準，業據其於警、偵訊
    時供述在卷（見八十七年九月二十一日偵訊筆錄、八十七年
    十月十二日警訊筆錄─偵查卷第七宗第七六頁、第八六頁背
    面）等情；故足認被告天○○知悉本件被告戌○○舞弊之手
    法，且透過鄭達麟與之有犯意之聯絡甚明，被告天○○前開
    所辯，與鄭達麟及戌○○間並無收受賄賂之犯意聯絡云云，
    係事後卸責之詞，不足採信。另被告丑○○交付予被告天○
    ○之金額，依公訴人起訴書記載係八十萬元，惟被告天○○
    辯稱當時被告丑○○是與被告丙○○一起交付的，被告丙○
    ○係交付一百萬元，而被告丑○○當時因籌措不出八十萬元
    ，故僅交付四十萬元，與被告丙○○部分共計為一百四十萬
    元，其乃先向鄭達麟借款二十萬元，墊成一百六十萬元後以
    被告丙○○與丑○○二人份交付予鄭達麟，而於休假回家後
    ，再拿二十萬元還鄭達麟等語。查有關被告丑○○是否有交
    付賄款予被告天○○部分，雖為被告丑○○所否認，然被告
    丑○○確僅交款四十萬元乙節，業據被告天○○於自白書中
    記載明確，且鄭達麟亦陳稱當時被告天○○確有向其借款二
    十萬元，而於休假後才還其等語（見原審八十八年五月二十
    九日、九月十日訊問筆錄中被告天○○、鄭達麟之供述--第
    六宗第二一○頁至第一一一頁背面、第十宗第二五四頁），
    堪信被告天○○此部分所述可採，應認被告丑○○交付予被
    告天○○之金額係四十萬元，而由被告天○○為其墊款四十
    萬元。其與被告天○○間雖成立債權債務關係，然就此部分
    ，仍應認被告丑○○行賄之金額為八十萬元。另被告天○○
    雖又稱其於考試後，有退還被告玄○○、Ａ○○各十萬元乙
    節，因為被告玄○○、Ａ○○二人所否認，且被告天○○無
    其他證據足以證明其確有前開行為，故其此部分辯解，不足
    採信。被告丑○○八十七學年度二技班初試答案卡成績異常
    情形如附表一所示（偵查卷第五宗第二十一頁），從該電腦
    成績與人工計分成績比對，各科成績均有異常，其中「憲法
    」一科，相差竟高達五十九點三三分、「警察法規或刑法刑
    訴法」相差亦達三十八點二分，是被告丑○○以其初試成績
    並無特別異常等語置辯，顯非可採。又被告丙○○報考警大
    八十七年度二技班部考試，雖未通過初試，然其考試成績均
    有異常如附表二所示（偵查卷第五宗第十九頁至第二十三頁
    ），其中尤其英文一科，人工計算成績為零分，電腦成績竟
    高達六十六點五分，其餘各科成績異常相差之分數甚多。再
    被告丙○○有期約、交付賄賂之事證至為明確如前述，被告
    丙○○不因戌○○收受賄賂後是否為違背職務之行為無影響
    其罪責，何況以附表二所示電腦成績之分數異常，顯然戌○
    ○亦有為被告丙○○竄改成績。故被告丙○○以初試放榜伊
    未獲錄取，謂其無行賄之犯行，亦無可採。綜上所述，被告
    天○○、丑○○、丙○○前揭之所辯，無非卸責之詞，不足
    採信，本件事證明確，被告天○○、Ａ○○（原名黃永文）
    、己○○、子○○、玄○○、丑○○、丙○○之犯行均堪以
    認定。
十二、訊據被告宇○○否認有前揭事實其所涉之行賄犯行，辯稱我
    沒有行賄，我沒有做此事云云，然查被告戌○○所有之電腦
    資料中列印而成之電腦名單中，確有上訴人即被告宇○○之
    姓名，有該電腦名單一份附卷可稽（請見偵查卷第十六宗第
    三八五頁至第四○五頁）；雖被告宇○○在名單上係輸入「
    e」，但其可隨著事實而變更，或已變更而被告戌○○尚未
    修改其變更，但實際上已依收賄後輸入被告之姓名，是尚難
    以名單上被告宇○○之記載「e」（未定），即認其未行賄
    ，且被告宇○○亦確經由被告戌○○之更改成績而通過警大
    八十七年度二技班考試，亦有警大八十七年十一月十八日（
    八七）校教字第八七五六二七號函所附之「中央警察大學八
    十七學年度二技班招生考試弊案成績異常考生答案卡成績一
    覽表」、八十八年五月十日（八八）校教字第八六一八七一
    號函所附之本案起訴書所載各被告係參加該校何種考試、是
    否錄取並就讀之資料各一份存卷可稽（分別請見偵查卷第五
    宗第十九頁至第二二頁、原審卷第六宗第一○七頁至第一一
    七頁）。被告宇○○之成績確實有異常，其自己也承認，且
    證人但家齊亦證稱其確有介紹被告宇○○予被告戌○○，而
    其成績確實有異常，當時其亦領有相當賄款之金額，被告宇
    ○○於八十七年六月間確實有提領八十三萬元現金之事實，
    已據被告宇○○供述在卷（見原審八十八年四月三日訊問筆
    錄─原審卷第四宗第六三頁背面）。而此金額與被告戌○○
    直接向考生收取之賄款金額相當。被告宇○○對於其在前開
    時間提領該筆現金後，確有支出該筆八十餘萬元款項，亦供
    承不諱，然對於支出款項之用途，前後所供則不一，其於警
    訊時稱：「我在六月份向朋友及母親共借新台幣八十萬元存
    入郵局帳號，想要在南部買地蓋房子，之後又提十萬元借朋
    友投資茶葉買賣，然後我朋友又了三十萬元給我，這段時
    間我因要蓋房子及朋友作茶葉生意，資金有調度較頻繁，詳
    細的數目我也記不太清楚」云云。於原審審理時，則稱：「
    本來是想買房子，後來投資朋友作生意」、「（錢有無拿去
    買房子？）沒有，我拿去投資生意了」、「我是（向母親）
    借了三十萬元，我是向母親說，我有急用，要買房子」、「
    投資紀俊安做茶葉生意，（各出資多少錢？）應該各為八十
    萬元」、「（為何警訊中稱提十萬元投資朋友做生意？）因
    為當時我是公務員，不敢表明太多，只說只有投資十萬元」
    云云（分別請見原審八十八年四月三日、五月十九日訊問筆
    錄─原審卷第四宗第六三頁背面至第六四頁背面、第一四九
    頁至第一五一頁背面）。再被告宇○○聲請傳喚之證人紀俊
    安，經調查結果，被告宇○○雖稱：「（交八十萬元給紀俊
    安時，他有無同時提出八十萬元？）本來是他（即證人紀俊
    安）自己在經營，後來他叫我拿出八十萬元，大家就合夥作
    生意．．．係於八十七年七月九日晚上十一時許，在桃園縣
    桃園市○○路○段五六一號一樓交付現金八十萬元，是在後
    面的房間交錢的」云云，而證人紀俊安亦附和其詞，然核以
    證人紀俊安亦證稱：「八十七年六月他們夫妻就來店裏，講
    好合夥，且全家搬來店內了．．．禮品社於八十七年七月間
    剛好可以收支平衡，而於八十七年七月時，未曾分配盈餘或
    向宇○○追補金額，自八十七年八月起一直至現在，都無分
    配盈餘或向宇○○追補金額」云云（見八十八年五月十九日
    訊問筆錄─原審卷第六宗第一五四頁背面至第一五五頁）。
    若如證人紀俊安所述，被告宇○○夫妻既於八十七年六月即
    已住進該處，應有甚多之時間與證人紀俊安碰面與交付投資
    金，則何需於深夜十一時許，並交付整筆之八十萬元予俊紀
    安收受；又其既係向母親等人借款，並表示要買房子，而捨
    房屋未購買，用以投資紀俊安之茶葉生意，顯見該行業有利
    潤可得，然而自其八十七年七月投資起，迄原審八十八年五
    月十九日訊問時止，均未分配得盈餘，此顯與常情不符，足
    見證人紀俊安前開證述，係迴護被告之詞，故被告宇○○所
    辯係將該八十萬元投資於證人紀俊安之茶葉生意云云，不足
    採信。綜上所述，經核以被告宇○○於警大八十七年度二技
    班考試前，確有八十萬元之支出，而此金額與被告戌○○直
    接向考生收取之賄款金額相當，且被告宇○○之姓名亦出現
    於同案被告戌○○之電腦名單內，被告戌○○亦確有為被告
    宇○○竄改警大八十七年度二技班考試之成績等情，足認被
    告宇○○前開辯解，係事後卸責之詞，不足採信。被告宇○
    ○有前揭之行賄事實，被告宇○○前揭之所辯，無非卸責之
    詞，不足採信，本件事證明確，被告宇○○之犯行堪以認定
    。
十三、按刑法第二百二十條於八十六年十月六日修正前原規定：「
    在紙上或物品上之文字、符號，依習慣或特約，足以為表示
    其用意之證明者，關於本章之罪，以文書論」，並未對「電
    磁紀錄」加以規定，惟依該法條之意旨，認應將「電磁紀錄
    」含括在內（最高法院八十六年度台非字第二七八號判決意
    旨參照），嗣於八十六年十月六日修正時，則將前開之實務
    見解加以明文化，其規定為：「在紙上或物品上之文字、符
    號、圖畫、照像，依習慣或特約，足以為表示其用意之證明
    者，關於本章及本章以外各罪，以文書論（第一項）；錄音
    、錄影或電磁紀錄，藉機器或電腦之處理所顯示之聲音、影
    像或符號，足以為表示其用意之證明者，亦同（第二項）；
    稱電磁紀錄，指以電子、磁性或其他無法以人之知覺直接認
    識之方式所製成之紀錄，而供電腦處理之用者（第三項）」
    ；又共同正犯之意思聯絡，原不以數人間直接發生者為限，
    即有間接之聯絡者，亦包括在內（最高法院七十七年度台上
    字第二一三五號判例意旨參照），被告戌○○係自八十三年
    六月十五起，兼代警大電算中心代理主任，至八十七年七月
    三十一日止，負責綜理該校資訊行政、教學及研究事項等業
    務，又該電算中心於該校辦理招生考試時，負責招生委員會
    電子計算機作業組業務，其職掌事項為擬定電子計算機作業
    人員訓練計畫、簽印及測試有關電腦閱卷卡片、輸入及輸出
    考生資料、負責電腦閱卷及核計考試成績、打印成績單及協
    助錄取分發工作、處理考生申請成績複查等事項，此有中央
    警察大學八十八年五月十日（八八）校關字第八八一八七○
    號函記載明確（請見本院上訴卷第六宗第四八頁）。故被告
    戌○○為依據法令從事公務之人員無訛。從而，被告戌○○
    於警大上述警大招生班考試時，利用辦理該校電腦閱卷之便
    ，收受經前述賄賂，應允於電腦內為前述考生竄改成績分數
    使其達到錄取分數，戌○○所為乃係對於其職務上「不應為
    而為」之違背職務行為。被告戌○○關於八十六年度警大專
    修班及二技班舞弊部分：被告戌○○於警大八十六年度專修
    班及二技班考試時，利用辦理該校電腦閱卷之便，或直接或
    間接對於違背職務之行為，要求、期約並進而收受其他被告
    交付之賄賂，或其於情誼等因素，於電腦內為行賄與其他相
    關之被告竄改成績分數，使渠等達到錄取分數，並進而變造
    警大同仁依職務鍵入原本屬正確之各該考生成績；又其明知
    經其更改之該等考生成績及該等考生屬錄取考生事項均係不
    實之事項，仍將該等資料登載於其職務上所掌之考生成績單
    及初試錄取榜單，並交由警大教務處之人員寄發予考生及公
    告放榜，核其所為，係犯貪污治罪條例第四條第一項第五款
    之對於違背職務之行為收受賄賂罪、同條例第六條第一項第
    四款之對於主管之事務直接圖私人不法之利益罪（對李憲德
    之行為部分）、八十六年十月八日修正前之刑法第二百二十
    條、第二百十六條、第二百十一條之行使變造公文書罪（其
    變造之低度行為，為行使之高度行為所吸收，不另論罪）、
    八十六年十月八日修正前之刑法第二百二十條、第二百十六
    條、第二百十三條之行使公務員明知為不實之事項而登載於
    職務上所掌之公文書罪（其明知為不實之事項而登載於職務
    上所掌之公文書罪之低度行為，為行使之高度行為所吸收，
    不另論罪）。又被告戌○○嗣後在終端機銀幕上直接竄改先
    前已由讀卡機讀入所有考生電腦答案卡中之相關考生答案，
    因而變造其他同仁依職務藉由讀卡機讀入前揭考生原所塗劃
    之答案，其所為核係犯八十六年十月八日修正前之刑法第二
    百二十條、第二百十一條之變造公文書罪。再被告戌○○嗣
    又於放榜後塗改相關考生之電腦答案卡，且於教務處人員前
    來收取答案卡時，將前開經其變造之答案卡一併交付予該等
    人員，其此之所為核係犯刑法第二百十六條、第二百十條之
    行使變造私文書罪（其變造之低度行為，為行使之高度行為
    所吸收，不另論罪）。被告戌○○關於八十七年度警大二技
    班、大學部舞弊部分：被告戌○○於警大八十七年度二技班
    及大學部考試時，利用辦理該校電腦閱卷之便，或直接或間
    接對於違背職務之行為，要求、期約並進而收受其他同案被
    告交付之賄賂，或其於情誼等因素，於電腦內為行賄與其他
    相關之同案被告竄改成績分數，使渠等達到錄取分數，並進
    而變造警大同仁依職務鍵入原本屬正確之前開考生成績；又
    其明知經其更改之該等考生成績及該等考生屬錄取考生事項
    均係不實之事項，仍將該等資料登載於其職務上所掌之考生
    成績單及初試錄取榜單，並交由警大教務處之人員寄發予考
    生及公告放榜，核其所為，係犯貪污治罪條例第四條第一項
    第五款之對於違背職務之行為收受賄賂罪、第六條第一項第
    四款之對於主管之事務直接圖私人不法之利益罪（就對於黃
    永俊、施紹良、涂東榮、孫玉成、藍維德、李世宇、簡文杰
    、蔡宏宜、許家銘、楊元益、陳靜怡、陳士文、陳士凱、林
    暉洋、陳卉凌等人部分）、刑法第二百二十條第二項、第一
    項、第二百十六條、第二百十一條之行使變造公文書罪（其
    變造之低度行為，為行使之高度行為所吸收，不另論罪）、
    第二百二十條第二項、第一項、第二百十六條、第二百十三
    條之行使公務員明知為不實之事項而登載於職務上所掌之公
    文書罪（其明知為不實之事項而登載於職務上所掌之公文書
    罪之低度行為，為行使之高度行為所吸收，不另論罪）。被
    告戌○○關於所犯貪污治罪條例第四條第一項第五款及前揭
    偽造文書罪名部分，與下列之人為共同正犯，於向黃○○、
    宙○○、Ｅ○○、丁○○、未○○、巳○○、戊○○、Ｄ○
    ○等八人收受賄賂部分，與地○○間，有犯意之聯絡與行為
    之分擔，均為共同正犯。於向甲○○在八十六年度二技班考
    試收受賄賂部分，與王俊傑間，有犯意之聯絡與行為之分擔
    ，為共同正犯。於向黃榮啟、曾梓卿、劉建邦、陳游介、吳
    順正、劉勝祥、陳和敬、白栖伯、陳世賢、午○○、林榮祥
    、李文忠、李三和、陳志弘等人及案外人曾日紅收受賄賂部
    分，與鄭達麟間，有犯意之聯絡與行為之分擔，均為共同正
    犯。於向陳國民收受賄賂部分，與鄭達麟、Ｃ○○間，有犯
    意之聯絡與行為之分擔，均為共同正犯。於向丑○○、子○
    ○、玄○○、Ａ○○、己○○、楊式偉、丙○○等人收受賄
    賂部分，與鄭達麟、天○○間，有犯意之聯絡與行為之分擔
    ，均為共同正犯。於向徐銘鴻、魏志原、賴文良、蔡博元、
    彭志豪、李志恆等人收受賄賂部分，與鄭達麟、天○○、黃
    ○○間，有犯意之聯絡與行為之分擔，均為共同正犯。於向
    陳志賢、癸○○、卯○○、酉○○、Ｇ○○等人收受賄賂部
    分，與鄭達麟間，有犯意之聯絡與行為之分擔，均為共同正
    犯。於向黃瑞煌、胡崇銘與張榕收受賄賂部分，與王俊傑間
    ，有犯意之聯絡與行為之分擔，均為共同正犯。於向游宗照
    收受賄賂部分，與亥○○間，有犯意之聯絡與行為之分擔，
    均為共同正犯。被告戌○○多次所犯前開對於主管之事務直
    接圖私人不法之利益罪、行使變造公文書罪、行使公務員明
    知為不實之事項而登載於職務上所掌之公文書罪、對於違背
    職務之行為收受賄賂罪部分，時間緊接，手段相同，且均犯
    構成要件相同之罪，顯係基於概括之犯意反覆為之，均應依
    連續犯之規定，論以一罪，並加重其刑。因其中對於違背職
    務之行為收受賄賂罪部分，其法定本刑為無期徒刑或十年以
    上有期徒刑，依刑法第六十五條第一項規定，就無期徒刑部
    分不得加重，僅就其餘之法定本刑加重。又被告戌○○所犯
    之前開各罪間，有方法、目的之牽連關係，依刑法第五十五
    條之規定，從一較重之對於違背職務之行為收受賄賂罪處斷
    。被告戌○○前所涉之行使變造公文書罪、行使公務員明知
    為不實之事項而登載於職務上所掌之公文書罪、行使變造私
    文書罪部分，起訴法條雖未論及，惟於事實欄有部分敘及，
    且與其所犯變造公文書罪、對於違背職務行為收受賄賂罪、
    對於主管之事務直接圖私人不法之利益罪部分，有方法、目
    的之牽連關係，屬裁判上一罪，本院仍得審判。被告戌○○
    對於違背職務之行為要求、期約賄賂，進而收受賄賂，則要
    求、期約賄賂之低度行為，應為其收受賄賂之高度行為所吸
    收，故不另論其對於違背職務之行為要求、期約賄賂罪（最
    高法院二十七年度上字第四四八號例意旨參照）。公訴人雖
    認被告戌○○就其警大八十六年度招生考試與八十七年招生
    考試時所為違背職務收受賄賂之行為，係各別之犯意，應予
    分論併罰，惟依本件被告戌○○之犯罪手法，其顯有依此方
    式連續為舞弊之意，故應認其係基於概括之犯意，反覆所為
    之行為，屬連續犯。又被告戌○○行為後貪污治罪條例第六
    條，已於九十年十一月七日修正公布，於同年月九日生效，
    其中第一項第四款之圖利罪，其犯罪構成要件已從「對於主
    管或監督之事務，直接或間接圖私人不法之利益者」，修正
    為「對於主管或監督之事務，明知違背法令，直接或間接圖
    自己或其他私人不法之利益，因而獲得利益者」。因該法條
    修正前與修正後之法定刑相同，依當時刑法第二條第一項前
    段規定，應適用裁判時之法律，復依現刑法第二條第一項之
    規定適用當時修正後之該條款之法律。又被告戌○○於本件
    行為係警大電算中心代理主任，並非有調查職務之人員，故
    尚不得依貪污治罪條例第七條之規定加重其刑。被告Ｆ○○
    於為本件行為時，係任台灣警察專科學校總隊部訓導；被告
    宙○○於為本件行為時，係於雲林縣警察局北港分局警備隊
    擔任警員，被告黃○○於為上述行為時，係任內政部警政署
    保安警察第一總隊直屬中隊隊員，調派於警專代理區隊長及
    擔任事務員職務，嗣因考取警大八十六年度二技班，而於八
    十六年十一月二十四日調派內政部警政署保安警察第一總隊
    第五大隊隊員，此有內政部警政署八十八年四月二十七日（
    八八）警署人字第四五七九七號函暨所附之人事資料存卷可
    稽（見原審卷第五宗第一六三頁），渠等均係依據法令從事
    公務之人員，殊堪認定。被告黃○○及宙○○係經由被告Ｆ
    ○○聯絡、介紹透過地○○行賄戌○○，而戌○○係自八十
    三年六月十五起兼代警大電算中心代理主任至八十七年七月
    三十一日止，負責綜理該校資訊行政、教學及研究事項等業
    務，戌○○兼代該電算中心代理主任，於該校辦理招生考試
    時，負責招生委員會電子計算機作業組業務，其職掌事項為
    擬定電子計算機作業人員訓練計畫、簽印及測試有關電腦閱
    卷卡片、輸入及輸出考生資料、負責電腦閱卷及核計考試成
    績、打印成績單及協助錄取分發工作、處理考生申請成績複
    查等事項，亦經中央警察大學八十八年五月十日（八八）校
    關字第八八一八七○號函記載明確（原審卷第六宗第四十八
    頁）。戌○○係為依據法令從事公務之人員無訛。從而戌○
    ○於警大八十六學年度二技班考試時，利用辦理該校電腦閱
    卷之便，收受地○○轉交被告黃○○所交付其與被告宙○○
    之部分賄賂，應允為其二人竄改成績分數使其達到錄取分數
    。戌○○所為乃係對於其職務上「不應為而為」之違背職務
    行為。被告Ｆ○○於八十六年間因未參加警大二技班考試，
    其本身固無行賄必要，惟其因受被告黃○○之請求，先後代
    黃○○向地○○查詢以不正當方法通過警大八十六年度二技
    班考試之管道及所需代價，及徵詢地○○可否增加行賄人數
    ，是其顯係基於幫助被告黃○○行求、期約賄賂之故意。惟
    其嗣又與被告黃○○一同前往交付賄款予地○○轉交被告戌
    ○○，則其即已參與交付賄款之構成要件行為。核其所為，
    乃對於依據法令從事公務之人員，關於違背職務之行為交付
    賄賂，係犯貪污治罪條例第十一條第一項之行賄罪。被告Ｆ
    ○○雖係基於幫助同案被告黃○○與宙○○之故意，對於依
    據法令從事公務之人員，關於違背職務之行為行求、期約，
    進而交付賄賂，惟其既已參與交付賄賂之構成要件行為，關
    於所犯前述罪名，即應以共同正犯論。又其幫助行求、期約
    賄賂之低度行為，應為其交付賄賂之高度行為所吸收，故不
    另論幫助對於依據法令從事公務之人員，關於違背職務之行
    為行求、期約賄賂罪。被告Ｆ○○於偵查中自白犯行，雖於
    本院審判時否認犯行，惟仍應依貪污治罪條例第十一條第四
    項之規定減輕其刑，按貪污治罪條例第十一條第三項之規定
    減輕其刑，於九十二年二月六日修正公布時，已由第十一條
    第三項改列為第四項，又被告黃○○於八十七年月二十三日
    在警訊中即已供稱伊係經被告Ｆ○○之聯絡、介紹而認識地
    ○○，嗣並由被告Ｆ○○偕其一同至台北市啟聰學校門口交
    付賄款及個人資料予地○○等情，是此際有偵查犯罪職權之
    警察機關之公務員，對於被告Ｆ○○可能共涉行賄罪嫌，於
    客觀上自已發覺被告Ｆ○○之犯行，被告Ｆ○○於八十七年
    十月二十六日始經檢察官傳訊坦承犯行之供述，應屬自白，
    而非自首，被告黃○○於參加警大八十六年度二技班考試時
    ，對於依據法令從事公務之人員，關於違背職務之行為交付
    賄賂之所為，係犯貪污治罪條例第十一條第一項之行賄罪，
    被告黃○○對於依據法令從事公務之人員，關於違背職務之
    行為行求、期約，進而交付賄賂，則行求、期約賄賂之低度
    行為，應為其交付賄賂之高度行為所吸收，故不另論對於依
    據法令從事公務之人員，關於違背職務之行為行求、期約賄
    賂罪。被告宙○○於參加警大八十六年度二技班考試時，對
    於依據法令從事公務之人員，關於違背職務之行為交付賄賂
    之行為，係犯貪污治罪條例第十一條第一項之行賄罪。又被
    告宙○○於受黃○○告知並決定要循前述不正當管道入學後
    ，既由黃○○再請被告Ｆ○○幫渠等向地○○詢問可否增加
    一人，並於經地○○同意，始匯錢予黃○○以供交付賄款，
    則其行為即已經歷行求與期約賄賂之階段，並不止於交付賄
    賂一節而已。其行求、期約賄賂之低度行為，應為其交付賄
    賂之高度行為所吸收，故不另論對於依據法令從事公務之人
    員，關於違背職務之行為行求、期約賄賂罪。再被告黃○○
    、Ｆ○○、宙○○間就其所涉之前揭行賄之犯行，有犯意之
    聯絡與行為之分擔，為共同正犯。被告黃○○於偵查及審判
    中自白犯行，應依前揭貪污治罪條例第十一條第四項之規定
    減輕其刑。被告Ｅ○○於為本件行為時係基隆市警察局第二
    分局警備隊警員、被告丁○○於為本件行為時係苗栗縣警察
    局苗栗分局北苗派出所警員、被告未○○於為本件行為時係
    基隆市警察局第三分局警備隊警員、被告巳○○於為本件行
    為時係基隆市警察局第一分局忠二路派出所警員、被告戊○
    ○於為本件行為時係台北縣警察局金山分局警備隊警員、被
    告Ｄ○○原係內政部警政署保安警察第一總隊第五大隊隊員
    ，於八十六年七月一日調任內政部警政署航空警察局保安警
    察隊警員，其等六人均於八十七年十二月十四日被免職乙節
    ，有內政部警政署八十八年四月二十七日（八八）警署人字
    第四五七九七號函暨所附之人事資料記載明確（第一審卷第
    五宗第一六三頁），其等六人均係依據法令從事公務之人員
    ，堪予認定。被告Ｅ○○、丁○○、未○○、巳○○、戊○
    ○、Ｄ○○等六人分別透過地○○行賄戌○○，而戌○○係
    自八十三年六月十五起兼代警大電算中心代理主任至八十七
    年七月三十一日止，戌○○係為依據法令從事公務之人員如
    前述，從而戌○○於警大八十六學年度二技班考試時，利用
    辦理該校電腦閱卷之便，收受地○○轉交之被告Ｅ○○、丁
    ○○、未○○、巳○○、戊○○、Ｄ○○分別交付之部分賄
    賂，應允為其竄改成績分數使其達到錄取分數。戌○○所為
    乃係對於其職務上「不應為而為」之違背職務行為。被告Ｅ
    ○○、丁○○、未○○、巳○○、戊○○、Ｄ○○等六人於
    參加警大八十六年度二技班考試時，各別對於依據法令從事
    公務之人員，關於違背職務之行為交付賄賂之行為，分別觸
    犯貪污治罪條例第十一條第一項之行賄罪，被告Ｅ○○、丁
    ○○、未○○、巳○○、戊○○、Ｄ○○等六人分別對於依
    據法令從事公務之人員，關於違背職務之行為期約，進而交
    付賄賂，則期約賄賂之低度行為，均應為其等各別之交付賄
    賂之高度行為所吸收，故均不另論對於依據法令從事公務之
    人員，關於違背職務之行為期約賄賂罪。關於被告亥○○於
    八十六年間與但家齊、庚○○共同行賄戌○○部分：被告亥
    ○○於為本件前揭行為時，係台北市政府警察局交通警察大
    隊中山分隊隊員（嗣於八十七年八月十三日被免職），此有
    內政部警政署八十八年四月二十七日（八八）警署人字第四
    五七九七號函暨所附之人事資料在卷可憑（見原審卷第五宗
    第一六三頁），其係依據法令從事公務之人員，至堪認定。
    被告亥○○行賄戌○○，而戌○○係自八十三年六月十五起
    兼代警大電算中心代理主任至八十七年七月三十一日止，戌
    ○○係依據法令從事公務之人員如前述，被告亥○○於參加
    警大八十六學年度二技班考試時，對於依據法令從事公務之
    人員，關於違背職務之行為交付賄賂之行為，觸犯貪污治罪
    條例第十一條第一項之行賄罪，被告亥○○對於依據法令從
    事公務之人員，關於違背職務之行為行求、期約，進而交付
    賄賂，則行求、期約賄賂之低度行為，應為其交付賄賂之高
    度行為所吸收，故不另論對於依據法令從事公務之人員，關
    於違背職務之行為行求、期約賄賂罪。又被告亥○○於偵查
    中自白此部分犯行，應依貪污治罪條例第十一條第四項之規
    定減輕其刑。關於被告亥○○交付游宗照賄款予戌○○部分
    ，被告亥○○於警大八十七年度二技班考試時，雖未辦理電
    腦閱卷等相關工作，其與被告戌○○既基於共同犯意而為前
    開收賄及偽造文書之犯行，為共同正犯，故其所為，係犯貪
    污治罪條例第四條第一項第五款之對於違背職務之行為收受
    賄賂罪及刑法第二百二十條第二項、第一項、第二百十六條
    、第二百十一條之行使變造公文書罪（其變造之低度行為，
    為行使之高度行為所吸收，不另論罪）、第二百二十條第二
    項、第一項、第二百十六條、第二百十三條之行使公務員明
    知為不實之事項而登載於職務上所掌之公文書罪（其明知為
    不實之事項而登載於職務上所掌之公文書罪之低度行為，為
    行使之高度行為所吸收，不另論罪）。被告亥○○所犯收受
    賄賂等之前開各罪間，有方法、目的之牽連關係，依刑法第
    五十五條之規定，從一較重之對於違背職務之行為收受賄賂
    罪處斷。被告亥○○前所涉之行使變造公文書罪、行使公務
    員明知為不實之事項而登載於職務上所掌之公文書罪、行使
    變造私文書罪部分，起訴法條雖未論及，惟與其所犯變造公
    文書罪、對於違背職務行為收受賄賂罪部分有方法、目的之
    牽連關係，屬裁判上一罪，本院仍得審判。被告亥○○對於
    違背職務之行為要求、期約賄賂，進而收受賄賂，則要求、
    期約賄賂之低度行為，應為其收受賄賂之高度行為所吸收，
    故不另論其對於違背職務之行為要求、期約賄賂罪，被告亥
    ○○所犯前開行賄罪與受賄罪二罪名間，犯意各別，行為分
    殊，應予分論併罰，又被告亥○○於為本件共同對於違背職
    務之行為收受賄賂時，係警大二技班學生，故其並非有調查
    職務之人員，是以尚不得依貪污治罪條例第七條之規定加重
    其刑。被告庚○○於為本件行為時係任台北市政府警察局內
    湖分局西湖派出所警員，於八十七年十二月十五日被免職乙
    節，有內政部警政署八十八年四月二十七日（八八）警署人
    字第四五七九七號函暨所附之人事資料記載明確（第一審卷
    第五宗第一六三頁），其係依據法令從事公務之人員，堪予
    認定。被告庚○○於參加警大八十六學年度二技班考試時，
    對於依據法令從事公務之人員，關於違背職務之行為交付賄
    賂之行為，觸犯貪污治罪條例第十一條第一項之行賄罪。被
    告甲○○於八十六年間參加警大二技班考試時，係台中市警
    察局第一分局第三組警員，嗣於八十七年十二月十四日被免
    職等情，有內政部警政署八十八年四月二十七日（八八）警
    署人字第四五七九七號函暨所附之人事資料在卷可稽（見原
    審卷第五宗第一六三頁），其係依據法令從事公務之人員，
    堪予認定，被告甲○○於參加警大八十六年度二技班考試時
    ，對於依據法令從事公務之人員戌○○，關於違背職務之行
    為交付賄賂之行為，及與前揭陳志賢、癸○○、卯○○、酉
    ○○、Ｇ○○共同行賄部分均係犯貪污治罪條例第十一條第
    一項之行賄罪，被告所犯前後之行賄罪，手段相同，所犯構
    成要件相同之罪，顯係基於概括之犯意反覆為之，應依連續
    犯之規定，論以一罪，並加重其刑，被告甲○○與前揭陳志
    賢、癸○○、卯○○、酉○○、Ｇ○○（以上三人由檢察官
    移送併辦）共同行賄部分，雖未據起訴，惟與起訴之經論罪
    科刑之部分有連續犯之裁判上一罪之關係，本院自得併為審
    理。被告甲○○與前揭陳志賢、癸○○及與卯○○、酉○○
    、Ｇ○○間有犯意聯絡及行為分擔，為共同正犯，被告甲○
    ○對於依據法令從事公務之人員，關於違背職務之行為期約
    ，進而交付賄賂，則期約賄賂之低度行為，應為其交付賄賂
    之高度行為所吸收，故不另論對於依據法令從事公務之人員
    ，關於違背職務之行為期約賄賂罪。被告癸○○於為本件行
    為時係台南縣警察局保安警察隊隊本部隊員（於八十七年八
    月十三日被免職），此有內政部警政署八十八年四月二十七
    日（八八）警署人字第四五七九七號函暨所附之人事資料在
    卷可憑（見原審卷第五宗第一六三頁），其係依據法令從事
    公務之人員，至堪認定。被告癸○○於參加警大八十七年度
    二技班考試時，對於依據法令從事公務之人員，關於違背職
    務之行為交付賄賂之行為，觸犯貪污治罪條例第十一條第一
    項之行賄罪，被告癸○○對於依據法令從事公務之人員，關
    於違背職務之行為期約，進而交付賄賂，則期約賄賂之低度
    行為，應為其交付賄賂之高度行為所吸收，故不另論對於依
    據法令從事公務之人員，關於違背職務之行為期約賄賂罪。
    被告癸○○與陳志賢、甲○○對於前開行賄犯行，有犯意之
    聯絡與行為之分擔，為共同正犯。被告癸○○意圖為自己不
    法之所有，以詐術使陳志賢交付財物之行為，係犯刑法第三
    百三十九條第一項之詐欺罪，其所犯上開行賄及詐欺兩罪，
    有方法、結果之牽連關係，應依刑法第五十五條規定，從一
    較重之行賄罪處斷。公訴人雖未論及被告癸○○詐欺部分犯
    行，惟因被告癸○○此部分犯行與公訴人前揭起訴有罪部分
    有方法、結果牽連犯之關係，屬裁判上一罪，本院自得併予
    審判。被告卯○○於為本件行為時係台中市警察局第一分局
    大誠派出所警員；被告酉○○於為本件行為時係台中市警察
    局刑事警察隊第一組偵查員；被告Ｇ○○於為本件行為時係
    內政部警政署保安警察第四總隊第一大隊隊員（渠三人均於
    八十七年八月十三日被免職）此有內政部警政署八十八年四
    月二十七日（八八）警署人字第四五七九七號函暨所附人事
    資料在卷可憑（見原審卷第五宗第一六三頁），是被告卯○
    ○、酉○○、Ｇ○○三人均係依據法令從事於公務之人員，
    至堪認定。被告卯○○、酉○○、Ｇ○○於參加警大八十七
    年度二技班考試時，對於依據法令從事公務之人員，關於違
    背職務之行為交付賄賂之行為，觸犯貪污治罪條例第十一條
    第一項之行賄罪，被告卯○○、酉○○、Ｇ○○對於依據法
    令從事公務之人員，關於違背職務之行為行求、期約，進而
    交付賄賂，則行求、期約賄賂之低度行為，應為其交付賄賂
    之高度行為所吸收，故不另論對於依據法令從事公務之人員
    ，關於違背職務之行為行求、期約賄賂罪。被告卯○○、酉
    ○○、Ｇ○○與被告甲○○共同交付賄款，為共同正犯。被
    告辰○○於為本件行為時係台北市政府警察局大安分局臥龍
    街派出所警員，於八十七年十二月十五日被免職乙節，業據
    內政部警政署八十八年四月二十七日（八八）警署人字第四
    五七九七號函暨所附之人事資料記載明確（第一審卷卷第五
    宗第一六三頁），其係依據法令從事公務之人員，堪予認定
    。被告辰○○參加警大八十六學年度二技班考試時，對於依
    據法令從事公務之人員，關於違背職務之行為交付賄賂之行
    為，係犯貪污治罪條例第十一條第一項之行賄罪，被告辰○
    ○對於依據法令從事公務之人員，關於違背職務之行為行求
    、期約，進而交付賄賂，則行求、期約賄賂之低度行為，應
    為其交付賄賂之高度行為所吸收，故不另論對於依據法令從
    事公務之人員，關於違背職務之行為行求、期約賄賂罪。被
    告辰○○與李三明間對於前開犯行，有犯意之聯絡與行為之
    分擔，為共同正犯。被告壬○○於為本件行為時係彰化縣警
    察局二林分局警備隊隊員，因考上警大八十六年度專修班，
    而於八十六年九月二十五日起調任內政部警政署保安警察第
    一總隊第五大隊隊員，於八十七年十二月十四日被免職；被
    告辛○○於為本件行為時係苗栗縣警察局大湖分局第三組巡
    官，於八十七年十二月十四日被免職乙節，此有內政部警政
    署八十八年四月二十七日（八八）警署人字第四五七九七號
    函暨所附之人事資料記載明確（第一審卷卷第五宗第一六三
    頁），其二人均係依據法令從事公務之人員，堪予認定。被
    告辛○○於被告壬○○於參加警大八十六學年度專修班考試
    時，二人對於依據法令從事公務之人員，關於違背職務之行
    為交付賄賂之行為，均係犯貪污治罪條例第十一條第一項之
    行賄罪，被告壬○○、辛○○對於依據法令從事公務之人員
    ，關於違背職務之行為行求、期約，進而交付賄賂，則行求
    、期約賄賂之低度行為，應為其交付賄賂之高度行為所吸收
    ，故均不另論對於依據法令從事公務之人員，關於違背職務
    之行為行求、期約賄賂罪。被告壬○○與辛○○對於前揭犯
    行，有犯意之聯絡與行為之分擔，為共同正犯。被告壬○○
    與辛○○於審判中自白犯行，應依前揭貪污治罪條例第十一
    條第四項之規定減輕其刑。被告莫上毅（原名申○○）於為
    本件為時係台北市政府消防局大同分隊隊員，於八十八年二
    月十日被免職乙節，有台北市政府警察局八十八年八月五日
    北市消人字第八八二一八八七六○○號號函暨所附之台北市
    政府令影本記明載明確（第一審卷卷第五宗第一六三頁），
    其係依據法令從事公務之人員，堪予認定。被告莫上毅（原
    名申○○）係依據法令從事公務之人員，故核其於參加警大
    八十六年度二技班考試時，對於依據法令從事公務之人員，
    關於違背職務之行為交付賄賂之行為，係犯貪污治罪條例第
    十一條第一項之行賄罪，被告莫上毅（原名申○○）對於依
    據法令從事公務之人員，關於違背職務之行為期約，進而交
    付賄賂，則期約賄賂之低度行為，應為其交付賄賂之高度行
    為所吸收，故不另論對於依據法令從事公務之人員，關於違
    背職務之行為期約賄賂罪。被告Ｂ○○於為本件行為時係台
    中縣警察局交通警察隊第二組隊員（於八十七年十二月十四
    日被免職）；被告寅○○於為本件行為時內政部警政署雪霸
    國家公園警察隊隊員（於考取警大八十六年度專修班後，調
    任內政部警政署保安警察第一總隊第五大隊隊員，而於八十
    七年十二月十四日被免職），此有內政部警政署八十八年四
    月二十七日（八八）警署人字第四五七九七號函暨所附之人
    事資料在卷可參（見原審卷第五宗第一六三頁），是渠等均
    係依據法令從事公務之人員，至堪認定。被告Ｂ○○及寅○
    ○於各自參加警大八十六年度二技班及專修班考試時，對於
    依據法令從事公務之人員，關於違背職務之行為交付賄賂之
    行為，觸犯貪污治罪條例第十一條第一項之行賄罪，被告Ｂ
    ○○、寅○○對於依據法令從事公務之人員，關於違背職務
    之行為期約，進而交付賄賂，則期約賄賂之低度行為，應為
    其交付賄賂之高度行為所吸收，故不另論對於依據法令從事
    公務之人員，關於違背職務之行為期約賄賂罪。被告乙○○
    於為本件行為時係台北縣警察局海山分局第二組警員（於考
    取警大八十六年度專修班後，調任內政部警政署保安警察第
    一總隊第五大隊隊員，於八十七年十二月十四日被免職），
    此有內政部警政署八十八年四月二十七日（八八）警署人字
    第四五七九七號函暨所附之人事資料在卷可憑（見原審卷第
    五宗第一六三頁），其係依據法令從事公務之人員，至堪認
    定。被告乙○○參加警大八十六學年度專修班考試時，對於
    依據法令從事公務之人員，關於違背職務之行為交付賄賂之
    行為，係犯貪污治罪條例第十一條第一項之行賄罪，被告乙
    ○○對於依據法令從事公務之人員，關於違背職務之行為期
    約，進而交付賄賂，則期約賄賂之低度行為，應為其交付賄
    賂之高度行為所吸收，故不另論對於依據法令從事公務之人
    員，關於違背職務之行為期約賄賂罪。被告乙○○既係經由
    案外人鄭振豐交付賄款予同案被告戌○○，被告乙○○既已
    經由鄭振豐實施交付賄賂之構成要件行為，則其就上述行賄
    犯行，仍應與鄭振豐成立共同正犯。被告Ｃ○○並非依據法
    令從事公務之人員，亦非受公務機關委託承辦公務之人，除
    據被告Ｃ○○自陳在卷外，亦有內政部警政署八十八年四月
    二十七日（八八）警署人字第四五七九七號函在卷可稽（見
    原審卷第五宗第一六三頁）。關於被告Ｃ○○轉交劉建邦之
    賄款部分：因劉建邦於為本件行賄行為時，係台北市政府警
    察局大安分局和平東路派出所警員（嗣於八十七年八月十三
    日被免職），此有前揭內政部警政署八十八年四月二十七日
    （八八）警署人字第四五七九七號函在卷可稽（見原審卷第
    五宗第一六三頁），其自係依據法令從事於公務之人員。其
    於參加警大八十七年度二技班考試時，對於依據法令從事公
    務之人員，關於違背職務之行為交付賄賂，係犯貪污治罪條
    例第十一條第一項之行賄罪。被告Ｃ○○參與交付賄款之構
    成要件行為，與劉建邦仍應以共同正犯論。被告Ｃ○○雖非
    依據法令從事公務之人員，亦非受公務機關委託承辦公務之
    人，惟因其與依據法令從事公務之劉建邦共犯貪污治罪條例
    第十一條第一項之罪，依該條例第三條規定，亦應依同條例
    第十一條第一項規定處斷，被告Ｃ○○所為幫助期約賄賂之
    低度行為，應為其交付賄賂之高度行為所吸收，故不另論幫
    助對於依據法令從事公務之人員，關於違背職務之行為期約
    賄賂罪。又被告Ｃ○○於偵查及審判中自白此部分犯行，應
    依貪污治罪條例第十一條第四項之規定減輕其刑。關於被告
    Ｃ○○向陳國民收取賄款交付同案被告戌○○部分：被告Ｃ
    ○○於警大八十七年度二技班考試時，雖未辦理電腦閱卷等
    相關工作，並非依據法令從事於公務之人員，惟其透過鄭達
    麟而與依據法令從事於公務之同案被告戌○○基於共同犯意
    而收受被告陳國民交付賄款之犯行，依貪污治罪條例第三條
    規定，仍應依同條例第四條第一項第五款之對於違背職務之
    行為收受賄賂罪論處，被告Ｃ○○就收受陳國民賄款及偽造
    文書之犯行部分，與鄭達麟、戌○○間，有犯意之聯絡與行
    為之分擔，為共同正犯。故其所為，係犯貪污治罪條例第四
    條第一項第五款之對於違背職務之行為收受賄賂罪及刑法第
    二百二十條第二項、第一項、第二百十六條、第二百十一條
    之行使變造公文書罪（其變造之低度行為，為行使之高度行
    為所吸收，不另論罪）、第二百二十條第二項、第一項、第
    二百十六條、第二百十三條之行使公務員明知為不實之事項
    而登載於職務上所掌之公文書罪（其明知為不實之事項而登
    載於職務上所掌之公文書罪之低度行為，為行使之高度行為
    所吸收，不另論罪）。被告Ｃ○○所犯收受賄賂等之前開各
    罪間，有方法、目的之牽連關係，依刑法第五十五條之規定
    ，從一較重之對於違背職務之行為收受賄賂罪處斷。被告Ｃ
    ○○前所涉之行使變造公文書罪、行使公務員明知為不實之
    事項而登載於職務上所掌之公文書罪、行使變造私文書罪部
    分，起訴法條雖未論及，惟與其所犯變造公文書罪、對於違
    背職務行為收受賄賂罪部分有方法、目的之牽連關係，屬裁
    判上一罪，本院仍得審判。被告Ｃ○○與被告鄭達麟、戌○
    ○對於違背職務之行為要求、期約賄賂，進而收受賄賂，則
    要求、期約賄賂之低度行為，應為其收受賄賂之高度行為所
    吸收，故不另論其對於違背職務之行為要求、期約賄賂罪。
    被告Ｃ○○所犯前開二罪名間，犯意各別，行為互殊，應分
    論併罰。關於被告天○○於被告丑○○、子○○參加警大八
    十七年度二技班考試時，與其等共同向鄭達麟、戌○○行賄
    部分：天○○於為本件行為時係台北市政府警察局外事科警
    員，嗣於八十七年八月十三日被免職，此有內政部警政署八
    十八年四月二十七日（八八）警署人字第四五七九七號函暨
    所附之人事資料及警大八十八年五月十日（八八）校教字第
    八六一八七一號函所附之本案起訴書所載各被告係參加該校
    何種考試、是否錄取並就讀之資料各一份存卷可稽（見原審
    卷第五宗第一六三頁、第六宗第一○七頁、第一○九頁），
    故其係依據法令從事公務之人員。被告天○○於八十七年間
    因未參加警大二技班考試，其本身固無行賄必要，惟其因受
    被告丑○○及子○○之請求，先後代渠等行賄鄭達麟及戌○
    ○以不正當方法通過警大八十六年度二技班考試，是其顯係
    基於幫助被告丑○○、子○○期約賄賂之故意。其嗣又將被
    告丑○○及子○○之賄款交予鄭達麟轉交被告戌○○，則其
    即已參與交付賄款之構成要件行為。核其所為，乃對於依據
    法令從事公務之人員，關於違背職務之行為交付賄賂，係犯
    貪污治罪條例第十一條第一項之行賄罪。被告天○○幫助期
    約賄賂之低度行為，應為其交付賄賂之高度行為所吸收，故
    不另論幫助對於依據法令從事公務之人員，關於違背職務之
    行為期約賄賂罪。關於被告天○○直接仲介被告玄○○、Ａ
    ○○、己○○、楊式偉、丙○○等五人，以及與被告黃○○
    一同仲介徐銘鴻、魏志原、賴文良、蔡博元、彭志豪、李志
    恆等六人，並各收取前揭金額之賄款交予鄭達麟轉交戌○○
    而從中賺取差價部分：被告天○○於警大八十七年度二技班
    考試時，雖未辦理電腦閱卷等相關工作，惟其既係透過鄭達
    麟而與被告戌○○基於共同收受賄賂及前揭變造公文書等之
    犯意而收受賄賂，故其所為，係犯貪污治罪條例第四條第一
    項第五款之對於違背職務之行為收受賄賂罪、刑法第二百二
    十條第二項、第一項、第二百十六條、第二百十一條之行使
    變造公文書罪（其變造之低度行為，為行使之高度行為所吸
    收，不另論罪）、第二百二十條第二項、第一項、第二百十
    六條、第二百十三條之行使公務員明知為不實之事項而登載
    於職務上所掌之公文書罪（其明知為不實之事項而登載於職
    務上所掌之公文書罪之低度行為，為行使之高度行為所吸收
    ，不另論罪）。被告天○○所犯收受賄賂等之前開各罪間，
    有方法、目的之牽連關係，依刑法第五十五條之規定，從一
    較重之對於違背職務之行為收受賄賂罪處斷。被告天○○前
    所涉之行使變造公文書罪、行使公務員明知為不實之事項而
    登載於職務上所掌之公文書罪、行使變造私文書罪部分，起
    訴法條雖未論及，惟與其所犯變造公文書罪、對於違背職務
    行為收受賄賂罪部分有方法、目的之牽連關係，屬裁判上一
    罪，本院仍得審判。被告天○○與鄭達麟、戌○○對於違背
    職務之行為要求、期約賄賂，進而收受賄賂，則要求、期約
    賄賂之低度行為，應為其收受賄賂之高度行為所吸收，故不
    另論其對於違背職務之行為要求、期約賄賂罪。被告天○○
    就其仲介被告玄○○、Ａ○○、己○○、楊式偉、丙○○等
    五人部分，與鄭達麟、戌○○間，有犯意之聯絡與行為之分
    擔；就其與被告黃○○仲介徐銘鴻、魏志原、賴文良、蔡博
    元、彭志豪、李志恆等六人部分，與被告黃○○、鄭達麟、
    戌○○間，有犯意之聯絡與行為之分擔，為共同正犯。被告
    天○○先後數次收受賄賂及偽造文書等行為，均時間緊接，
    犯罪構成要件各自相同，顯係分別基於概括之犯意反覆為之
    ，應各依連續犯之規定，分別論以收受賄賂及偽造文書之一
    罪，並各加重其刑。惟對於違背職務之行為收受賄賂罪部分
    之法定本刑為無期徒刑部分，依刑法第六十五條第一項規定
    ，就無期徒刑部分不得加重，故僅就其餘之法定刑部分加重
    。被告天○○所犯前開交付賄賂與收受賄賂二罪名間，犯意
    各別，行為分殊，應予分論併罰。又被告天○○於偵查中自
    白其之行賄犯行部分，應依貪污治罪條例第十一條第四項之
    規定減輕其刑。至於被告天○○於審判中雖自承有直接仲介
    被告玄○○、Ａ○○、己○○、楊式偉、丙○○等五人，以
    及與被告黃○○一同仲介徐銘鴻、魏志原、賴文良、蔡博元
    、彭志豪、李志恆等六人，並各收取前揭金額之賄款交予鄭
    達麟轉交戌○○而從中賺取差價，惟既非於偵查中自白，且
    又否認有與鄭達麟及戌○○有共同收受賄賂之犯意聯絡，核
    與貪污治罪條例第八條第二項規定之要件尚有不符，故仍不
    得依該規定減輕其刑或免除其刑，又被告天○○於為本件共
    同對於違背職務之行為收受賄賂時，係警大二技班學生，故
    其並非有調查職務之人員，是以尚不得依貪污治罪條例第七
    條之規定加重其刑。被告丑○○於為本件行為時係台北市政
    府警察局外事科警員，於八十七年八月十三日被免職乙節，
    被告丙○○於為本件行為時係台北市政府警察局大安分局臥
    龍街派出所警員，於八十七年八月十三日被免職乙節，被告
    子○○於為本件行為時係台北市政府警察局刑事警察大隊大
    安分局偵查員，於八十七年八月十三日被免職乙節，有內政
    部警政署八十八年四月二十七日（八八）警署人字第四五七
    九七號函暨所附之人事資料記載明確（第一審卷第五宗第一
    六三頁），被告丙○○、丑○○、子○○均係依據法令從事
    公務之人員，堪予認定。被告丑○○、子○○、丙○○於參
    加警大八十七年度二技班考試時，對於依據法令從事公務之
    人員，關於違背職務之行為交付賄賂之行為，觸犯貪污治罪
    條例第十一條第一項之行賄罪。被告丑○○、子○○、丙○
    ○對於依據法令從事公務之人員，關於違背職務之行為期約
    ，進而交付賄賂，則期約賄賂之低度行為，應為其交付賄賂
    之高度行為所吸收，故不另論對於依據法令從事公務之人員
    ，關於違背職務之行為期約賄賂罪。被告丑○○就其前開犯
    行與天○○、丙○○有犯意之聯絡與行為之分擔，為共同正
    犯，被告丙○○就其前開犯行與天○○、丑○○有犯意之聯
    絡與行為之分擔，為共同正犯，被告子○○就其前開其犯行
    與天○○有犯意之聯絡與行為之分擔，為共同正犯，被告天
    ○○就其前開行賄之犯行與分別與子○○、丑○○、丙○○
    有犯意之聯絡與行為之分擔，為共同正犯，又被告子○○於
    審理中自白其之行賄犯行部分，應依貪污治罪條例第十一條
    第四項之規定減輕其刑。被告玄○○於為本件行為時係台北
    縣警察局海山分局新海派出所警員，於八十七年八月十三日
    被免職乙節，有內政部警政署八十八年四月二十七日（八八
    ）警署人字第四五七九七號函暨所附之人事資料記載明確（
    詳見第一審卷第五宗第一六三頁），被告玄○○係依據法令
    從事公務之人員，堪予認定。被告玄○○於參加警大八十七
    年度二技班考試時，對於依據法令從事公務之人員，關於違
    背職務之行為交付賄賂之行為，觸犯貪污治罪條例第十一條
    第一項之行賄罪。被告玄○○對於依據法令從事公務之人員
    ，關於違背職務之行為期約，進而交付賄賂，則期約賄賂之
    低度行為，應為其交付賄賂之高度行為所吸收，故不另論對
    於依據法令從事公務之人員，關於違背職務之行為期約賄賂
    罪，被告子○○於審理中自白其之行賄犯行部分，應依貪污
    治罪條例第十一條第四項之規定減輕其刑。被告Ａ○○（原
    名黃永文）於為本件行為時係台北市政府警察局大安分局警
    備隊警員，於八十七年八月十三日被免職乙節，被告己○○
    於本件行為時係台北市政府警察局大安分局第二組警員，於
    八十七年八月十三日被免職乙節，有內政部警政署八十八年
    四月二十七日（八八）警署人字第四五七九七號函暨所附之
    人事資料記載明確（詳見第一審卷第五宗第一六三頁），被
    告Ａ○○係依據法令從事公務之人員，堪予認定。被告Ａ○
    ○、己○○於參加警大八十七年度二技班考試時，對於依據
    法令從事公務之人員，關於違背職務之行為交付賄賂之行為
    ，觸犯貪污治罪條例第十一條第一項之行賄罪，被告Ａ○○
    、己○○對於依據法令從事公務之人員，關於違背職務之行
    為行求、期約，進而交付賄賂，則行求、期約賄賂之低度行
    為，應為其交付賄賄之高度行為所吸收，故不另論對於依據
    法令從事公務之人員，關於違背職務之行為行求、期約賄賂
    罪。被告Ａ○○與己○○對於前開犯行，有犯意之聯絡與行
    為之分擔，均為共同正犯。被告Ａ○○與己○○於審理中自
    白其之行賄犯行部分，應依貪污治罪條例第十一條第四項之
    規定減輕其刑。被告宇○○於為本件行為時係內政部警政署
    保安警察第一總隊第七大隊隊員（於八十七年八月十三日被
    免職），此有內政部警政署八十八年四月二十七日（八八）
    警署人字第四五七九七號函暨所附之人事資料在卷可參（見
    原審卷第五宗第一六三頁），其係依據法令從事公務之人員
    ，至堪認定。被告宇○○於參加警大八十七年度二技班考試
    時，對於依據法令從事公務之人員，關於違背職務之行為交
    付賄賂之行為，觸犯貪污治罪條例第十一條第一項之行賄罪
    ，被告宇○○對於依據法令從事公務之人員，關於違背職務
    之行為期約，進而交付賄賂，則期約賄賂之低度行為，應為
    其交付賄賂之高度行為所吸收，故不另論對於依據法令從事
    公務之人員，關於違背職務之行為期約賄賂罪。被告戌○○
    、甲○○、天○○等行為後，刑法第56條連續犯之規定，業
    於94年1月7日修正公布刪除，並於95年7月1日施行，則被告
    之犯行，因行為後新法業已刪除連續犯之規定，此刪除雖非
    犯罪構成要件之變更，但顯已影響行為人刑罰之法律效果，
    自屬法律有變更，依新法第2條第1項規定，應適用較有利於
    被告之行為時法律即舊法論以連續犯（最高法院95年第8次
    刑事庭會議決議參照）。又被告行為後，94年1月7日修正公
    布之刑法，自95年7月1日施行，修正後之刑法刪除第55條關
    於牽連犯之規定。本件被告戌○○、亥○○、Ｃ○○、天○
    ○、癸○○等各所犯上開之罪具有牽連犯之關係，依修正前
    即行為時之規定，應從一重各處前所述之重罪處斷；依修正
    後之刑法既已刪除牽連犯之規定，則所犯上述各罪應依數罪
    併罰之規定分論併罰。修正後之規定並非較有利於被告，依
    刑法第2條第1項之規定，應適用行為時之法律，即適用修正
    前刑法第55條牽連犯之規定，從一重之罪處斷。再有關緩刑
    宣告之規定，被告子○○、Ａ○○（原名黃永文）、玄○○
    、己○○、壬○○、辛○○、黃○○之行為，依其行為時之
    刑法第74條之規定，可為緩刑之宣告，惟被告行為後之95年
    7月1日修正公布施行之刑法第74條規定，被告之行為，雖亦
    可為緩刑之宣告，然其得宣告附條件之緩刑，是依刑法第2
    條第1項前段之規定，適用修正前刑法第74條之規定。修正
    後刑法第2條第1項規定：「行為後法律有變更者，適用行為
    時之法律。但行為後之法律有利於行為人者，適用最有利於
    行為人之法律」。被告天○○、亥○○、Ｃ○○等人行為後
    ，刑法第51條業於民國94年1月7日修正公布，並於95年7月1
    日施行，修正前刑法第51條其中第5款規定：「宣告多數有
    期徒刑者，於各刑中之最長期以上，各刑合併之刑期以下，
    定其刑期。但不得逾二十年」，修正後刑法第51條第5款規
    定：「宣告多數有期徒刑者，於各刑中之最長期以上，各刑
    合併之刑期以下，定其刑期。但不得逾三十年」，修正後刑
    法並非較有利於行為人，依刑法第2條第1項前段之規定，仍
    應依修正前刑法，定其應執行之刑。按依修正後刑事訴訟法
    施行法第7條之3規定：「中華民國92年1月14日修正通過之
    刑事訴訟法施行前，已繫屬於各級法院之案件，其以後之訴
    訟程序，應依修正刑事訴訟法終結之。但修正刑事訴訟法施
    行前已依法定程序進行之訴訟程序，其效力不受影響」，而
    92年2月6日修正公布之刑事訴訟法，業於同年9月1日施行，
    本件係於87年12 月8日修正刑事訴訟法施行前繫屬於原審法
    院，此有原審法院收文章蓋於臺灣桃園地方法院檢察署87年
    12月8日桃檢茂87盈偵字第12029號送審函可稽（原審卷一第
    10頁）。本件引用之警詢及檢察官之偵訊筆錄，均係修正刑
    事訴訟法施行前依當時之法定程序所製作取得之證據，其證
    據能力不因修正刑事訴訟法實施而受影響。公訴意旨另略以
    李憲德於警大八十六年度專修班考試前，直接或間接透過不
    詳姓名之仲介者，交付約一百萬元之賄款予地○○，嗣地○
    ○再將賄款中之一部分交付予被告戌○○，而由被告戌○○
    為其塗改八十六年度專修班之答案卡，因認被告戌○○有收
    受李憲德之賄款云云。黃永俊、施紹良、涂東榮、孫玉成、
    藍維德、李世宇等六人於警大八十七年度二技班考試前、後
    ，基於行賄之犯意，透過甲○○，每人以八十萬元以上之金
    額，透過鄭達麟行賄被告戌○○，並由被告戌○○為其等塗
    改八十七年度二技班之電腦成績，因認被告戌○○亦有收受
    黃永俊、施紹良、涂東榮、孫玉成、藍維德、李世宇等六人
    之賄款云云。簡文杰、蔡宏宜、許家銘、楊元益等四人，於
    警大八十七年度二技班考試前，直接或透過不詳姓名之仲介
    者，每人以八十萬元以上之賄賂，行賄被告戌○○，並由被
    告戌○○為其塗改八十七年度二技班之電腦成績，因認被告
    戌○○有收受簡文杰、蔡宏宜、許家銘、楊元益等四人之賄
    款云云。陳靜怡、陳士凱、陳士文及林暉洋等四人（均非公
    務員），於警大八十七年度大學部考試前，陳卉凌（亦非公
    務員）於前開考試後，直接或透過不詳姓名之仲介者，以每
    人八十萬元以上之賄賂，行賄被告戌○○，並由被告戌○○
    為其等塗改八十七年度大學部之電腦成績，因認被告戌○○
    有收受陳靜怡、陳士凱、陳士文、林暉洋及陳卉凌等五人之
    賄款云云，及被告午○○係台北縣警察局新店分局深坑分駐
    所警員，因耳聞其警專九期同學鄭達麟有管道可考上警大二
    技班就讀，遂於八十七年四月間至警大詢問行賄價碼，鄭達
    麟告知係一百二十萬元後，午○○即決意行賄，不久，午○
    ○依約至警大校門口旁之會客室內交現金一百二十萬元予鄭
    達麟，鄭達麟隨後至戌○○辦公室內交付其中之八十萬元予
    戌○○，鄭達麟從中賺取四十萬元之賄款，惟嗣後因午○○
    報考資格不符而無法應試，致未能按原意上榜，二技考試放
    榜後某日，戌○○將自午○○處所收受之八十萬元賄款交還
    鄭達麟，嗣後鄭達麟於返回台南家中時，連同自己前所收受
    午○○之四十萬元賄款共一百二十萬元，交由不知情之警專
    第九期同學葉憲宗，葉憲宗藉地利之便轉交予午○○台南老
    家之家人等，因認被告戌○○涉犯貪污治罪條例第四條第一
    項第五款及刑法第二百十一條之變造公文書罪嫌等。訊據被
    告戌○○矢口否認有收受李憲德、黃永俊、施紹良、涂東榮
    、孫玉成、藍維德、李世宇、簡文杰、蔡宏宜、許家銘、楊
    元益、陳靜怡、陳士凱、陳士文、林暉洋、陳卉凌、午○○
    等人之賄款，查李憲德於八十六年度係報考警大專修班，與
    被告戌○○所稱透過地○○行賄黃○○、宙○○、Ｅ○○、
    丁○○、未○○、巳○○、戊○○、Ｄ○○等人係報考二技
    班之情形不同，業經公訴人於起訴書內記載明確。而警大八
    十六年專修班之考試日期係八十六年七月十日、十一日、複
    試日期係於八十六年八月四日，此有警大八十八年五月十日
    （八八）校教字第八八一八七一號函暨所附之八十六學年度
    招考專修科（第六十六期）新生簡章一份附卷可稽（見原審
    卷第六宗第一二○頁至第一二三頁）。是以被告戌○○係供
    稱地○○於八十六年九月間某日在警大旁之大崗國中對面倉
    庫停車場內，交付內裝一百餘萬元及考生個人資料一只塑膠
    袋予其部分，應不包括李憲德部分在內，因當時警大八十六
    年度專修班考試之初試（即筆試）、複試（即口試與體格檢
    查）均已舉行完畢，實無再行賄被告戌○○之必要。再李憲
    德確於八十六年十月一日辭去警職獲准乙節，亦據內政部警
    政署八十八年四月二十七日（八八）警署人字第四五七九七
    號函暨所附之人事資料記載明確（見原審卷第五宗第一六三
    頁），且李憲德於測謊鑑定部分，對於該次測謊鑑定之題目
    「(一)有關八十六年入學考，你有沒有行賄這個人（戌○○）
    ？(二)八十六年間，你有沒有透過陳國興（地○○）行賄這個
    人（戌○○）？」均未呈現不實反應（見偵查卷第五宗第六
    六頁）。至於題目(三)「八十六年入學考，你有沒有作弊」之
    問題，雖呈現不實反應，惟尚難遽此認定此題目所稱之「作
    弊」即係「行賄」之意。況本件復查無積極證據足資證明李
    憲德本人或與他人有共同行賄地○○或戌○○之情事，是以
    尚難以其之答案卡曾遭塗改，即認其確有交付賄賂之犯行。
    鄭達麟於檢察官訊問時固曾供述經由甲○○仲介者有酉○○
    、癸○○，還有幾個是內政部警政署保安警察第四總隊人員
    及陳志賢；甲○○約仲介十個左右，其中酉○○及癸○○伊
    很確定，而陳志賢因與伊同期同學陳世賢僅差一字，故亦很
    確定等語（見偵查卷八第三八頁背面、第六二頁）。鄭達麟
    並於原審調查時供陳甲○○所交給名單伊未全部記得，伊記
    得陳志賢、酉○○、Ｇ○○、卯○○、癸○○。印象中伊轉
    交給戌○○時會看一下名單，除了以上姓名，其他伊沒印象
    等語（見原審卷十第二六一、二六二頁）。惟綜合鄭達麟歷
    次供述，雖指陳透過甲○○行賄者有十人左右，然僅能指認
    癸○○、酉○○、Ｇ○○、卯○○、陳志賢等五人，並不及
    於他人。以鄭達麟於偵、審中已充分供述，如黃永俊、施紹
    良、涂東榮、孫玉成、藍維德、李世宇等六人（以下簡稱被
    告黃永俊等六人）確有透過被告甲○○行賄，應無未予供明
    之理。而施紹良係內政部警政署保安警察第四總隊直屬中隊
    隊員，就服務單位而言，固屬鄭達麟之指認範圍。惟鄭達麟
    既未明確指認施紹良即為透過被告甲○○行賄者之一，且被
    告甲○○亦始終否認其事，自不能以服務單位之些許關連性
    ，即據以認定施紹良行賄。再黃永俊、孫玉成係台北市政府
    警察局文山一分局警員，藍維德係台中市警察局第二分局警
    員，李世宇係台北市政府警察局刑事大隊警員，涂東榮則係
    桃園縣警察局中壢分局警員（見偵查卷第二宗第二八八、二
    九三、二九八、三○六、三○九頁），均與鄭達麟所稱透過
    被告甲○○行賄者有幾個是保安警察第四總隊人員之屬性不
    符。而公訴人所謂涂東榮、孫玉成二人於上開電腦名單中之
    位置，與透過被告甲○○行賄考生之位置，位於同一區域等
    情，據以指訴涂東榮、孫玉成均係經由甲○○行賄，惟並無
    證據證明上開電腦名單其上姓名位置之排列，與行賄管道有
    關，應屬臆測之詞，無由採取。是以鄭達麟之供述，尚無法
    據以認定黃永俊等六人確有透過被告甲○○行賄。被告戌○
    ○之上開電腦名單中，於所列姓名之後，多有註明英文字母
    「e」、「n」、「s」等字樣，所代表意義依序為「行賄已
    談妥，但尚未收到錢」、「有提到行賄，但尚未決定」、「
    確定要行賄，且已收到錢」等情，業據被告戌○○於檢察官
    訊問時供明，並有電腦名單影本在卷可稽（見偵查卷一第二
    七七頁背面、卷三第二六至二八頁）。而檢視上開電腦名單
    ，可見孫玉成姓名之後註明「e」，涂東榮姓名之後並未註
    明任何英文字母。則依上開說明，戌○○之電腦名單之記載
    ，尚不能證明孫玉成、涂東榮有行賄犯行。至黃永俊、施紹
    良、藍維德、李世宇等四人於戌○○之電腦名單，固係記載
    「s」，表示已收取賄款，惟戌○○於說明該電腦名單時，
    即同時供述有部分名單係伊酒醉，錯誤輸入等語（見偵查卷
    一第二七八頁），則尚不能僅因某人有於該電腦名單列名，
    即據以認定確實有行賄，仍應有其他確實佐證足供相互印證
    始可。黃永俊等六人投考警大二技班之成績固有經竄改，且
    戌○○與黃永俊等六人素不相識，應不可能無端為黃永俊等
    六人竄改成績。惟戌○○固鮮有可能無端為人竄改成績，然
    仍可能基於行賄以外如請託之理由，亦可能係因黃永俊等六
    人以外之人行賄所致。則或可能並未行賄，或可能雖有行賄
    ，惟行賄管道如何，既均屬不明，尚不能認定黃永俊等六人
    有行賄。是以不能以黃永俊等六人考試成績經竄改，即據以
    臆測或擬制必係黃永俊等六人行賄所致。又本件被告戌○○
    並未述及簡文杰等四人有如何向其行賄之情形；簡文杰等四
    人之電腦成績雖確有遭竄改及渠等姓名出現於同案被告戌○
    ○之電腦名單內，然此亦可能係因他人對被告戌○○為行賄
    或為請託之行為所致，且本件復查無其他積極證據，足資證
    明被告簡文杰、蔡宏宜、許家銘、楊元益等四人確有直接行
    賄或與他人共同謀議行賄之情形，故尚難據以推論其等四人
    有行賄被告戌○○之犯行。另被告戌○○並未述及陳靜怡等
    五人有如何向其行賄之情形。陳靜怡等五人之電腦成績雖確
    有遭竄改及渠等姓名出現於被告戌○○之電腦名單內，然此
    亦可能係因他人對被告戌○○為行賄或為請託之行為所致，
    且本件復查無其他積極證據，足資證明同案被告陳靜怡、陳
    士凱、陳士文、林暉洋、陳卉凌等五人確有直接行賄或與他
    人共同謀議行賄之情形，故尚難據以推論其等五人有行賄被
    告戌○○之犯行。綜上查證，本件尚無確切證據可證同案李
    憲德、黃永俊、施紹良、涂東榮、孫玉成、藍維德、李世宇
    、簡文杰、蔡宏宜、許家銘、楊元益、陳靜怡、陳士凱、陳
    士文、林暉洋、陳卉凌等人，有何行賄被告戌○○之犯行，
    即不能認被告戌○○有收受渠等賄款。惟因此部分公訴人認
    與前述被告戌○○經起訴認應成立收受賄賂罪之犯罪事實，
    有連續犯之裁判上一罪關係，故此部分不另為無罪之諭知。
    又被告午○○確係交付賄款一百二十萬元，作為其報考警大
    八十七年度二技班所用賄款之前揭事實，業據鄭達麟供述明
    確（鄭達麟八十七年九月九日、九月十一日偵訊筆錄、第一
    審八十八年四月十七日、九月十日訊問筆錄─偵查卷第三宗
    第八十一頁、第八宗第六十二頁、第一審卷第四宗第一四六
    頁背面、第十宗第二五一頁背面）。被告戌○○亦供稱午○
    ○係鄭達麟所介紹等語（八十七年九月九日偵訊筆錄─偵查
    卷第三宗第七十四頁）。然被告午○○報考警大八十七年度
    二技班考試，因資格不符無法參加考試，此有警大八十八年
    五月十日（八八）校教字第八六一八七一號函所附之本案起
    訴書所載各被告係參加該校何種考試、是否錄取並就讀之資
    料各一份可稽（第一審卷第六宗第一○七頁至第一一七頁）
    。徵之證人即受鄭達麟委託還款之葉憲宗亦證稱於八十七年
    七月間，鄭達麟確有託伊轉交一百二十萬元現金予午○○，
    伊有打電話問午○○該款要交給誰，午○○告訴伊交給其母
    親即可，故當天晚上，伊即親手將該款交給午○○的母親等
    語（八十七年九月九日警訊筆錄─偵查卷第十六宗第三七一
    頁）。依上各節參互以觀，足證同案鄭達麟之指證為可採。
    且自被告戌○○所使用之筆記型電腦及桌上型個人電腦內，
    經解讀部分檔案後，發現部分參加八十七年度二技班考生之
    姓名，而被告午○○之姓名亦在其內，有刑事警察局資訊室
    人員解析自前開電腦檔案後所列印之電腦名單一份存卷可參
    （偵查卷第十六宗第三八五頁至第四○五頁）。而該電腦名
    單係刑事警察局資訊室人員自戌○○之電腦資料所讀出後列
    印，並無增刪加減之情形，復據證人即刑事警察局資訊室人
    員高大宇、陳天一、楊凱勝、黃維和、李相臣、張維平等人
    結證明確，並有其等所提出之補充資料二份存卷可參（八十
    八年五月五日、六月十六日訊問筆錄─第一審卷第五宗第二
    七四頁至第二七五頁、第二八一頁至第二八二頁）。原審並
    於八十八年六月十六日勘驗前開扣案之筆記型電腦結果，亦
    確有前開之電腦名單無訛，有原審製作之勘驗筆錄一份存卷
    可稽（參第一審卷第七宗第五十九頁至第六十七頁）。該扣
    案之筆記型電腦係被告戌○○之配偶許斐絮提出乙節，業據
    證人許斐絮於警訊、偵訊及原審訊問時證述明確（八十七年
    八月二十五日警訊筆錄、八十七年九月十七日偵訊筆錄、八
    十八年九月十七日訊問筆錄─偵查卷第二宗第一三八頁、偵
    查卷第七宗第六十五頁、第一審卷第八宗第二八四頁背面）
    。而被告戌○○於偵訊時亦供承該電腦名單內之各考生姓名
    均係其輸入陸續所得之名單等語，並於該等名單上簽名在案
    （偵查卷第十六宗第三八五頁至第四○五頁、第三宗第七十
    三頁背面）。觀之該電腦名單上於各報考人資料最後分別註
    記「e」、「s 」、「f」、「w」、「n」等英文字母，依被
    告戌○○指稱：「e」是「even」表示「未定」，已談妥尚
    未收到錢；「s 」是「sure」，已確定並收到錢；「f」是
    「flunk」，是不要的意思（因為他資格不符）；「w」是誤
    輸入，本來要輸入「e」；「n」是「naive」，是有提到，
    但尚不知道要不要等語明確（偵查卷第一宗第二七七頁背面
    ）。而稽之該電腦名單內關於被告午○○部分則記載「
    shenkeng e」（第一審卷第七宗第七十九頁）。「shenkeng
    」語音為「深坑」，核與被告午○○報考當時服務單位「台
    北縣警察局新店分局深坑分駐所」相符，以參之被告午○○
    供稱其與戌○○不認識，可知戌○○應是收到被告午○○個
    人資料無訛。再觀之該「e」字之記載，依戌○○上開說明
    ，可知戌○○於輸入被告午○○該資料時，確已談妥行賄事
    ，益證被告午○○確實有透過鄭達麟行賄。至於該「e」字
    ，依戌○○所供其意係表示未收到錢，惟該登載後事實亦會
    變更，或已交錢而資料未更新等，且被告午○○行賄之情形
    ，業據鄭達麟供述明確，再觀之證人葉憲宗證稱於八十七年
    七月間，鄭達麟確有託伊轉交一百二十萬元現金予午○○，
    伊有打電話問午○○該款要交給誰，午○○告訴伊交給其母
    親即可，故當天晚上，伊即親手將該款交給午○○的母親等
    ，足見被告午○○確有透過鄭達麟送錢予被告戌○○等，惟
    按犯罪之成立，必須其行為之事實與法律上之犯罪構成要件
    相符合者，始足當之，倘行為人就未具備構成要件內容之要
    素，卻誤認其已具備，致雖為一定行為而事實仍然欠缺時，
    學理上稱為「事實欠缺」，自不成立該構成要件所規定之類
    型之罪，查被告午○○於警訊時稱我在八十四年被行政處分
    記大過一次，八十五年的全年評鑑是乙下，我自知可能無法
    通過分局審核，但還是抱著姑且一試的心態去報名，還是被
    分局打回票，所以無法順利報考（見八十七年度偵字第一四
    二六一號卷二第三六三頁，另編頁為第三三三頁），且被告
    午○○報考警大八十七年度二技班考試，因資格不符無法參
    加考試，此有警大八十八年五月十日（八八）校教字第八六
    一八七一號函所附之本案起訴書所載各被告係參加該校何種
    考試、是否錄取並就讀之資料各一份可稽（第一審卷第六宗
    第一○七頁至第一一七頁）。被告午○○並無報考警大八十
    七年度二技班招生考試之紀錄與相關資料等，亦有中央警察
    大學八十七年十一月二十三日（八七）校教字第875764號證
    明書在卷可稽（見八十七年度偵字第一二○二九號卷五第八
    十五頁），顯然未具備構成要件內容之要素，被告戌○○雖
    為一定行為而事實仍然欠缺，自不成立該構成要件所規定之
    類型之罪，被告戌○○此部分之行為不能發生犯罪之結果，
    又無危險，自不成立該罪，惟此部分公訴人認與經起訴論罪
    科刑之部分有連續犯之裁判上一罪之關係，故此部分不另為
    無罪之諭知。公訴意旨另略以被告Ｆ○○、宙○○、黃○○
    、丁○○、Ｅ○○、戊○○、Ｄ○○、未○○、巳○○、亥
    ○○（行賄部分）、庚○○、甲○○、辰○○、壬○○、辛
    ○○、乙○○、Ｂ○○、寅○○、莫上毅（原名申○○）、
    Ｃ○○（行賄部分）、天○○（行賄部分）、丑○○、子○
    ○、玄○○、Ａ○○（原名黃永文）、己○○、丙○○、癸
    ○○、卯○○、酉○○、Ｇ○○、宇○○於各自前揭行賄之
    犯行另涉有刑法第二百十一條之變造公文書罪嫌云云。然查
    被告Ｆ○○、宙○○、黃○○、丁○○、Ｅ○○、戊○○、
    Ｄ○○、未○○、巳○○、亥○○（行賄部分）、庚○○、
    甲○○、辰○○、壬○○、辛○○、乙○○、Ｂ○○、寅○
    ○、莫上毅（原名申○○）、Ｃ○○（行賄部分）、天○○
    （行賄部分）、丑○○、子○○、玄○○、Ａ○○（原名黃
    永文）、己○○、丙○○、癸○○、卯○○、酉○○、Ｇ○
    ○、宇○○否認有此部分之犯行，均稱不知戌○○之舞弊方
    法等語，被告戌○○亦未陳稱有告訴此部分被告等人其舞弊
    之方法，其亦不可能就其犯行大肆宣揚，且被告戌○○又是
    警大之老師，是一般行賄之人或考生只知有管道，不知其實
    際之舞弊之運作情形，亦不敢多問，是尚難認此部分之被告
    知被告戌○○之舞幣方法，此外，復無其他積極之證據足資
    證明此部分之被告有公訴人所指之刑法第二百十一條之變造
    公文書之犯行，惟公訴人認被告之此部分犯行，與前開各該
    被告經起訴論罪之前揭行賄之犯行部分，各有方法、結果之
    牽連關係，屬裁判上一罪，故此部分不另為無罪之諭知。
十四、公訴意旨另略以被告午○○係台北縣警察局新店分局深坑分
    駐所警員，因耳聞其警專九期同學鄭達麟有管道可考上警大
    二技班就讀，遂於八十七年四月間至警大詢問行賄價碼，鄭
    達麟告知係一百二十萬元後，午○○即決意行賄，不久，午
    ○○依約至警大校門口旁之會客室內交現金一百二十萬元予
    鄭達麟，鄭達麟隨後至戌○○辦公室內交付其中之八十萬元
    予戌○○，鄭達麟從中賺取四十萬元之賄款，惟嗣後因午○
    ○報考資格不符而無法應試，致未能按原意上榜，二技考試
    放榜後某日，戌○○將自午○○處所收受之八十萬元賄款交
    還鄭達麟，嗣後鄭達麟於返回台南家中時，連同自己前所收
    受午○○之四十萬元賄款共一百二十萬元，交由不知情之警
    專第九期同學葉憲宗，葉憲宗藉地利之便轉交予午○○台南
    老家之家人等，因認被告午○○涉犯貪污治罪條例第十一條
    第一項及刑法第二百十一條之變造公文書罪嫌等。按犯罪事
    實應依證據認定之，無證據不得推定其犯罪事實，又不能證
    明被告犯罪或其行為不罰者，應諭知無罪之判決，刑事訴訟
    法第一百五十四條、第三百零一條第一項分別定有明文。次
    按認定不利於被告之事實，須依積極證據，茍積極之證據本
    身存有瑕疵而不足為不利於被告事實之認定，即應為有利於
    被告之認定，更不必有何有利之證據，而此用以證明犯罪事
    實之證據，猶須於通常一般人均不至於有所懷疑，堪予確信
    其已臻真實者，始得據以為有罪之認定，倘其證明尚未達到
    此一程度，而有合理性之懷疑存在，致使無從為有罪之確信
    時，即應為無罪之判決，此有最高法院八十二年度臺上字第
    一六三號判決、七十六年度臺上字第四九八六號、三十年度
    上字第八一六號等判例意旨可資參照，查被告午○○確有交
    付鄭達麟告一百二十萬元轉被告戌○○等之事證如前項被告
    戌○○不另為無罪部分之所載，惟按犯罪之成立，必須其行
    為之事實與法律上之犯罪構成要件相符合者，始足當之，倘
    行為人就未具備構成要件內容之要素，卻誤認其已具備，致
    雖為一定行為而事實仍然欠缺時，學理上稱為「事實欠缺」
    ，自不成立該構成要件所規定之類型之罪，查被告午○○於
    警訊時稱我在八十四年被行政處分記大過一次，八十五年的
    全年評鑑是乙下，我自知可能無法通過分局審核，但還是抱
    著姑且一試的心態去報名，還是被分局打回票，所以無法順
    利報考（見八十七年度偵字第一四二六一號卷二第三六三頁
    ，另編頁為第三三三頁），且被告午○○報考警大八十七年
    度二技班考試，因資格不符無法參加考試，此有警大八十八
    年五月十日（八八）校教字第八六一八七一號函所附之本案
    起訴書所載各被告係參加該校何種考試、是否錄取並就讀之
    資料各一份可稽（第一審卷第六宗第一○七頁至第一一七頁
    ）。被告午○○並無報考警大八十七年度二技班招生考試之
    紀錄與相關資料等，亦有中央警察大學八十七年十一月二十
    三日（八七）校教字第875764號證明書在卷可稽（見八十七
    年度偵字第一二○二九號卷五第八十五頁），顯然未具備構
    成要件內容之要素，被告午○○雖為一定行為而事實仍然欠
    缺，自不成立該構成要件所規定之類型之罪，被告午○○之
    行為不能發生犯罪之結果，又無危險，自不成立該罪，此外
    ，復無其他積極之證據足資證明被告午○○有公訴人所指之
    此部分犯行，揆諸前揭判說明，自應為被告午○○無罪之諭
    知。
十五、原審以被告戌○○罪證明確，因而據以論科，固非無見，惟
    原判決就被告戌○○所犯對於違背職務之行為收受賄賂罪部
    分，未敘明何以認定被告戌○○所為係「違背職務」之理由
    ，關於天○○收取同案丙○○之賄款部分，被告天○○實係
    透過鄭達麟而與戌○○共同基於對於違背職務之行為收受賄
    賂之犯意聯絡，乃原判決卻謂天○○遂透過鄭達麟而與戌○
    ○共同基於對於違背職務之行為，行求賄賂之犯意聯絡，殊
    有未洽。本件並無證據可證甲○○就其所仲介之陳志賢、癸
    ○○、卯○○、酉○○、Ｇ○○部分，有賺取差價之行為，
    原判決認其透過鄭達麟而與被告戌○○間有共同基於收受賄
    賂之犯意聯絡，尚有未洽，又被告戌○○對於被告午○○部
    分不成立收受賄賂罪，原判決認該部分成立賄賂罪亦有未洽
    ，被告戌○○上訴意旨仍執前詞否認犯罪，雖非可採，惟原
    判決關於被告戌○○部分既有上述可議之處，即屬無可維持
    ，應由本院將之撤銷改判。原判決以被告Ｆ○○及宙○○罪
    證明確，因而據予論科，固非無見，惟原判決就被告宙○○
    行求、期約賄賂之行為未予認定，且未說明行求、期約與交
    付賄賂之階段關係，被告Ｆ○○於偵查中自白犯行，按貪污
    治罪條例第十一條第三項之規定減輕其刑，於九十二年二月
    六日修正公布時，已由第十一條第三項改列為第四項，原判
    決就被告Ｆ○○於偵查中自白犯行，依貪污治罪條例第十一
    條第三項之規定減輕其刑，未及適用該修正之法律，尚有未
    洽，被告Ｆ○○、宙○○上訴仍執前詞否認犯行，雖無理由
    ，惟原判決關於被告Ｆ○○與宙○○部分既有上開可議，即
    屬無可維持，應予撤銷改判。原判決關於被告辰○○部分，
    認罪證明確，予以論科，原非無見，惟查原判決就被告辰○
    ○行賄之時間、地點漏未認定，尚有未合。被告辰○○上訴
    仍執前詞否認犯行，雖無理由。惟原判決關於被告辰○○部
    分因有上開可議，自無可維持，應予撤銷改判。原判決關於
    被告壬○○、辛○○部分，認罪證明確，予以論科，原非無
    見，惟查原判決對於被告壬○○、辛○○行賄之時間、地點
    漏未認定，尚有未合。被告壬○○、辛○○上訴雖無理由。
    惟原判決關於被告壬○○、辛○○部分因有上開可議，自無
    可維持，應予撤銷改判。原判決關於被告乙○○部分，認罪
    證明確，予以論科，固非無見，惟查原判決未敘明被告透過
    鄭振豐行賄之時地，被告乙○○上訴意旨仍執陳詞否認犯罪
    ，雖無理由，惟原判決既有前揭可議之處，自屬無可維持，
    應由本院予以撤銷改判。原判決對於被告丙○○部分，認罪
    證明確，予以論科，原非無見，惟查被告丙○○報考警大八
    十七年度二技班考試，未通過初試，原判決誤認被告丙○○
    於八十七年七月十日、十一日考試有通過初試，嗣於八十七
    年八月七日複試時未通過，事實認定有誤。被告丙○○上訴
    仍執前詞否認犯行，雖無理由，然原判決關於被告丙○○部
    分因有上開可議，即無可維持，應予撤銷改判。原判決就被
    告丑○○、子○○、玄○○、Ａ○○、己○○部分，認罪證
    明確，予以論科，固非無見。惟被告丑○○係與被告丙○○
    係一起交付賄款予天○○轉交，原判決認被告丑○○之行賄
    係與被告子○○有共犯之關係，尚有未洽，被告丑○○上訴
    仍執前詞否認犯行，雖無理由，然原判決關於被告丑○○部
    分因有上開可議，即無可維持，應予撤銷改判。被告玄○○
    、子○○、Ａ○○、己○○於審判中自白犯行，原判決未及
    適用貪污治罪條例第十一條第四項之規定減輕其刑，尚有未
    洽，被告玄○○、子○○、Ａ○○、己○○上訴指摘原判決
    不當為無理由，惟原判決關於被告玄○○、子○○、Ａ○○
    、己○○部分因有上開可議，即無可維持，應予撤銷改判。
    原判決對於被告癸○○部分，認罪證明確，予以論科，固非
    無見，惟查原判決對於被告癸○○與被告陳志賢透過被告甲
    ○○行賄戌○○之時間未予認定，以及未論被告癸○○與甲
    ○○以共同正犯，均有未洽。被告癸○○上訴意旨仍執陳詞
    否認行賄等罪，雖無理由，然原判決關於被告癸○○部分，
    既有上述可議之處，即屬無可維持，應由本院將原判決關於
    被告癸○○部分撤銷改判。原判決對於被告卯○○、酉○○
    、Ｇ○○部分，認罪證明確，予以論科，固非無見，惟查原
    判決對於被告卯○○、酉○○、Ｇ○○等三人各別透過同案
    被告甲○○行賄戌○○之時間未予認定，以及未論被告卯○
    ○、酉○○、Ｇ○○各應與甲○○成立共同正犯，均有未洽
    。被告卯○○、酉○○、Ｇ○○等三人上訴意旨均仍執陳詞
    ，否認行賄之犯罪，雖無理由，然原判決關於被告卯○○、
    酉○○、Ｇ○○部分，既有上述可議之處，即屬無可維持，
    應由本院將原判決撤銷改判。原判決關於被告Ｅ○○、丁○
    ○、未○○、巳○○、戊○○、Ｄ○○等六人部分，認罪證
    明確，予以論罪科刑，原非無見，惟查就被告Ｅ○○等六人
    分別行賄之時間，原判決僅籠統記載「八十六年九月二十八
    日警大二技班考試前」，而各別行賄之地點則均付之闕如，
    自有未合。被告Ｅ○○、丁○○、未○○、巳○○、戊○○
    、Ｄ○○上訴均仍執前詞否認犯行，雖無理由。惟原判決關
    於被告Ｅ○○、丁○○、未○○、巳○○、戊○○、Ｄ○○
    部分因有上開可議，均無可維持，應予撤銷改判。原判決以
    被告亥○○、庚○○部分罪證明確，予以論科，固非無見。
    惟查被告庚○○與但家齊雖係經由被告亥○○之引介，方得
    認識戌○○，亦因此而得知行賄之途逕；然渠等均係各別為
    自己之得考上警大之犯意行賄，且係分別以各自之行為行賄
    戌○○，三人之間並無犯意之聯絡或行為之分擔；原判決認
    該三人間應成立共同正犯，尚有未洽。原判決關於被告亥○
    ○行賄部分，未敘明被告亥○○所行賄對象之戌○○為依據
    法令從事於公務之人員以及戌○○之所為係違背職務之行為
    ，亦有未合。原判決就被告亥○○收受賄賂部分與被告戌○
    ○有共同正犯之關係，惟就被告戌○○除前揭之變造公文書
    部分外之前揭偽造文書未予併論，尚有未洽，被告亥○○、
    庚○○之上訴意旨仍執陳詞否認犯罪，雖無理由，惟原判決
    關於被告亥○○、庚○○部分既有前揭可議之處，即屬無可
    維持，自應由本院予以撤銷改判。原判決關於被告莫上毅（
    原名申○○）部分，認罪證明確，予以論科，原非無見，惟
    查原判決對於被告申○○行賄之時間、地點漏未認定，尚有
    未合。被告莫上毅（原名申○○）上訴仍執前詞否認犯行，
    雖無理由。惟原判決關於被告申○○部分因有上開可議，自
    無可維持，應予撤銷改判。原判決以被告Ｂ○○及寅○○罪
    證明確，予以論科，固非無見，惟查原判決未敘明被告Ｂ○
    ○及寅○○行賄之時地，尚有未洽。被告Ｂ○○、寅○○之
    上訴意旨仍執陳詞否認犯罪，雖無可採，惟原判決關於被告
    Ｂ○○、寅○○部分既有前揭可議之處，即屬無可維持，應
    由本院予以撤銷改判。原判決對於被告宇○○部分，認罪證
    明確，予以論科，固非無見，惟查原審對於被告宇○○行賄
    戌○○之地點未予認定，殊有未洽。被告宇○○上訴意旨仍
    執陳詞否認行賄等罪，雖無理由，然原判決關於被告宇○○
    部分，既有上述可議之處，即屬無可維持，應由本院將原判
    決關於被告宇○○部分撤銷改判。原判決以被告Ｃ○○罪證
    明確，予以論科，固非無見，惟查被告Ｃ○○就行賄部分自
    白犯行，按貪污治罪條例第十一條第三項之規定減輕其刑，
    於九十二年二月六日修正公布時，已由第十一條第三項改列
    為第四項，原判決就被告Ｃ○○於偵查中自白犯行，依貪污
    治罪條例第十一條第三項之規定減輕其刑，未及適用該修正
    之法律，尚有未洽，再關於非依據法令從事公務之人員與依
    據法令從事公務之人員共犯貪污治罪條例之罪者，亦依該條
    例處斷，為同條例第三條所明定。原判決就被告Ｃ○○與戌
    ○○、鄭達麟共同收受賄賂部分漏未引用同條例第三條之規
    定，亦有未合。被告Ｃ○○上訴意旨仍執陳詞，指摘原判決
    不當並否認有與鄭達麟及戌○○共同收受賄賂之犯行，雖無
    理由，惟原判決關於被告Ｃ○○部分既有上述瑕疵，即屬無
    可維持，自應由本院予以撤銷改判。原判決以被告天○○罪
    證明確，因而據予論科，固非無見，惟查原判決關於被告天
    ○○為丑○○、子○○交付賄賂部分，未敘明被告天○○所
    行賄對象之戌○○為依據法令從事於公務之人員以及戌○○
    之所為係違背職務之行為，已有疏漏。又被告天○○就行賄
    部分自白犯行，按貪污治罪條例第十一條第三項之規定減輕
    其刑，於九十二年二月六日修正公布時，已由第十一條第三
    項改列為第四項，原判決就被告天○○於偵查中自白犯行，
    依貪污治罪條例第十一條第三項之規定減輕其刑，未及適用
    該修正之法律，尚有未洽，關於被告天○○收取被告丙○○
    之賄款部分，被告天○○實係透過鄭達麟而與戌○○共同基
    於對於違背職務之行為，收受賄賂之犯意聯絡，乃原判決卻
    謂天○○遂透過鄭達麟而與戌○○共同基於對於違背職務之
    行為，行求賄賂之犯意聯絡，殊有未洽。被告丙○○並未通
    過警大八十七年二技班初試，原判決認其有通過，顯有誤會
    。被告天○○上訴指摘原判決不當並否認收受賄賂雖無理由
    ，惟原判決既有上述可議之處，即屬無可維持，應由本院將
    之撤銷改判。原判決以被告甲○○罪證明確，予以論科，固
    非無見，惟查原判決就被告甲○○前揭併案審理之陳志賢、
    癸○○、卯○○、酉○○、Ｇ○○等部分未及審酌，尚有未
    洽，被告甲○○上訴否認犯行雖無理由，惟原判決既有上述
    可議之處，即屬無可維持，應由本院將被告甲○○交付賄賂
    部分撤銷改判。原判決就被告黃○○於依據法令從事公務之
    人員關於違背職務之行為交付賄賂（八十六年）部分以被告
    黃○○罪證明確，予以論科，固非無見，惟按貪污治罪條例
    第十一條第三項之規定減輕其刑，於九十二年二月六日修正
    公布時，已由第十一條第三項改列為第四項，原判決就被告
    黃○○於偵查中自白犯行，依貪污治罪條例第十一條第三項
    之規定減輕其刑，未及適用該修正之法律，尚有未洽，原判
    決以被告午○○罪證明確，予以論科，固非無見，惟查被告
    午○○既不符報考之資格，而不能報考，即無法成立行賄罪
    ，原判決未予注意，遽以論罪科刑，尚有未洽，被告午○○
    指摘原判決不當，尚非無理由，應由本院就此部分撤銷改判
    。按警大係我國警官人才培育之搖籃，而該校學生畢業後，
    係基層員警執法之領導與模範者，其等品德操守攸關警界聲
    譽與形象甚鉅，亦關係著社會治安之良窳，是以該校學生之
    素質與能力必須嚴格把關控管，不容有循私舞弊者蒙混其間
    。且進入警大就讀，不但為當前我國警察晉陞警官之重要途
    徑，亦為眾多基層員警之最大希望與理想，多數員警於勤務
    之餘，無不認真準備考試，不敢稍懈，是該等考試之公平性
    ，亦絕不容遭破壞。乃被告戌○○身為警大教師，竟不知奉
    公守法，廉潔自持，以為員生表率，為圖一己之私利，將前
    揭考試之正確性及公平性破壞殆盡，嚴重打擊警界士氣及聲
    譽，而其犯罪所收受之賄賂金額甚鉅，且其於犯後毫無悔意
    ，一再飾詞卸責，爰審酌其品行、犯罪之動機、目的、手段
    、因其犯罪所造成之損害，及犯罪後態度等一切情狀，量處
    如主文所示之刑，並依法宣告褫奪公權如主之所示。又按犯
    貪污治罪條例第四條至第六條之罪者，其所得財物，應予追
    繳，並依其情節分別沒收或發還被害人，前項財物之全部或
    一部無法追繳時，應追徵其價額，或以其財產抵償之，貪污
    治罪條例第十條第一項、第二項分別定有明文；又關於違背
    職務交付之賄賂，因行賄人亦屬違法行為，並非被害人，故
    依法應予沒收，且如所得財物為金錢而無法追繳時，應以其
    財產抵償之，不發生追徵價額之問題（最高法院八十年度台
    上字第一五四六號、七十七年度台上字第四一八七號判決意
    旨參照）；又因共同正犯對犯罪之全部事實均應負責，是以
    賄款之沒收追繳，亦應由共犯連帶負責（最高法院七十六年
    度台上字第二九二○號判決意旨參照）。本件被告戌○○與
    其餘共犯因犯罪所得之財物係金錢（關於被告所得總額及連
    帶追繳沒收均詳如附表一至五表所示），爰依貪污治罪條例
    第十條第一項、第二項規定諭知所得財物應予連帶追繳沒收
    ，如全部或一部無法追繳時，應以其財產抵償之。審酌被告
    Ｆ○○於為本件行為時係任台灣警察專科學校總隊部訓導，
    被告宙○○於為本件行為時亦為雲林縣警察局北港分局警備
    隊擔任警員，竟均不知以身作則，由被告Ｆ○○為被告黃○
    ○、宙○○查詢行賄管道並與黃○○共同前往交付賄款，所
    為不但損害警界聲譽及形象至鉅，且嚴重破壞前揭考試之正
    確性及公平性，雖被告Ｆ○○一度於偵查中自白犯行，惟嗣
    即一再飾詞否認犯行，以及被告宙○○自始即否認知情黃○
    ○為其行賄之事，足徵渠等犯後顯無悔意等一切情狀，各量
    處如主文所示之刑，並均依法宣告褫奪公權如主文之所示。
    審酌被告黃○○於為本件行為時係任內政部警政署保安警察
    第一總隊直屬中隊隊員，調派於警專代理區隊長及擔任事務
    員職務，竟不知以身作則，以行賄手段通過警大入學初試，
    不但敗壞考試風紀，斲喪考試公平競爭之威信，且嚴重打擊
    警界士氣及聲譽，併考量其犯罪後坦承犯行等一切情狀，量
    處如主文所示之刑，並依法宣告褫奪公權如主文之所示。審
    酌被告Ｅ○○、丁○○、未○○、巳○○、戊○○、Ｄ○○
    均身為警員，所為損害警界聲譽與形象甚巨，且將前揭考試
    之正確性及公平性破壞殆盡，嚴重打擊警界士氣及聲譽，且
    其等於犯後毫無悔意，飾詞卸責等一切情狀，各量處如主文
    所示之刑，並依法均宣告褫奪公權如主文之所示。審酌被告
    亥○○犯罪之動機、目的、手段、所生危害及犯罪後之態度
    等一切情狀，分別量處如主文所示之刑，並依法宣告褫奪公
    權如主文之所示，被告亥○○因本件犯罪所得之財物雖僅二
    十萬元，惟因共同正犯對犯罪之全部事實均應負責，是以賄
    款之沒收追繳，亦應由共犯連帶負責（最高法院七十六年度
    台上字第二九二○號判決意旨參照），故依貪污治罪條例第
    十條第一項、第二項規定諭知所得財物一百萬元應與被告戌
    ○○連帶追繳沒收，如全部或一部無法追繳時，應以其財產
    抵償之，暨定其應執行之刑。審酌被告庚○○犯罪之動機、
    目的、手段、所生危害及犯罪後態度不知悔悟等一切情狀，
    量處如主文所示之刑，並依法宣告褫奪公權如主文所示。審
    酌被告甲○○犯罪之動機、目的、手段、所生危害及犯罪後
    之態度等一切情狀，量處如主文所示之刑，並依法宣告褫奪
    公權如主文之所示。審酌被告辰○○身為警員，所為損害警
    界聲譽與形象甚巨，且將前揭考試之正確性及公平性破壞殆
    盡，嚴重打擊警界士氣及聲譽，且其於犯後毫無悔意，飾詞
    卸責等一切情狀，量處如主文所示之刑，並依法宣告褫奪公
    權如主文之所示。審酌被告壬○○、辛○○均身為警員，所
    為損害警界聲譽與形象甚巨，且將前揭考試之正確性及公平
    性破壞殆盡，嚴重打擊警界士氣及聲譽，且其等於犯後毫無
    悔意，飾詞卸責，嗣知悔承認等一切情狀，各量處如主文所
    示之刑，並均依法宣告褫奪公權如主文之所示。審酌被告莫
    上毅（原名申○○）身為警員，所為損害警界聲譽與形象甚
    巨，且將前揭考試之正確性及公平性破壞殆盡，嚴重打擊警
    界士氣及聲譽，且其於犯後毫無悔意，飾詞卸責等一切情狀
    ，量處如主文所示之刑，並依法宣告褫奪公權如主文之所示
    。審酌被告Ｂ○○、寅○○、乙○○犯罪之動機、目的、以
    行賄手段通過警大入學初試，不但敗壞考試風紀，斲喪考試
    公平競爭之威信，且嚴重打擊警界士氣及聲譽，復於犯後飾
    詞卸責，毫無悔意等一切情狀，各量處如主文所示之刑，並
    均依法宣告褫奪公權如主文之所示。審酌被告Ｃ○○犯罪之
    動機、目的、手段、所生危害及犯罪後之態度等一切情狀，
    量處如主文所示之刑，並依法宣告褫奪公權如主文之所示，
    被告Ｃ○○因本件犯罪所得之財物雖係金錢六十五萬元，惟
    共同正犯對犯罪之全部事實均應負責，是以賄款之沒收追繳
    ，亦應由共犯連帶負責（最高法院七十六年度台上字第二九
    二○號判決意旨參照），故依貪污治罪條例第十條第一項、
    第二項規定諭知所得財物一百四十五萬元（含被告戌○○取
    得之八十萬元在內）應與被告戌○○、鄭達麟連帶追繳沒收
    ，如全部或一部無法追繳時，應以其財產抵償之，暨定其應
    執行之刑。審酌被告天○○犯罪之動機、目的、手段及其身
    為警察人員，所為損害警界聲譽及形象甚巨，且將前揭考試
    之正確性及公平性破壞殆盡，嚴重打擊警界士氣，併其犯罪
    後態度等一切情狀，量處如主文所示之刑，並依法宣告褫奪
    公權如主文之所示，被告天○○因本件犯罪自己所得之財物
    雖係金錢一百一十萬元，惟因共同正犯對犯罪之全部事實均
    應負責，是以賄款之沒收追繳，亦應由共犯連帶負責（最高
    法院七十六年度台上字第二九二○號判決意旨參照），故依
    貪污治罪條例第十條第一項、第二項規定諭知所得財物一千
    二百三十五萬元應與戌○○、鄭達麟、黃○○連帶追繳沒收
    ，如全部或一部無法追繳時，應以其財產抵償之，並定其應
    執行之刑。審酌被告丑○○、子○○、丙○○、玄○○、Ａ
    ○○、己○○、癸○○、卯○○、酉○○、Ｇ○○、宇○○
    身為警員，所為損害警界聲譽與形象甚巨，且將前揭考試之
    正確性及公平性破壞殆盡，嚴重打擊警界士氣及聲譽，且其
    於犯後毫無悔意，飾詞卸責及被告子○○、玄○○、Ａ○○
    、己○○現坦承犯行等一切情狀，分別量處如主文所示之刑
    ，並均依法宣告褫奪公權如主文之所示。被告子○○、玄○
    ○、Ａ○○、己○○、壬○○、辛○○（於八十二年曾因過
    失致死經判處有期徒刑五月，緩刑三年，未經撤銷，其宣告
    失其效力）、黃○○前均未曾受有期徒刑以上刑之宣告，有
    被告全國前案紀錄表在卷可稽，其等身為執法警員卻以考試
    作弊之手段冀圖進入警大修業，作為昇遷晉階之道，固然損
    害警界聲譽與形象甚巨；然在犯後已均於八十七年八月十三
    日受極重之免職處分，在本院審理中復均深表悔悟坦承全部
    犯罪，經此論罪科刑，當知自我警惕，信無再犯之虞；本院
    因認其等所受刑之宣告以暫不執行為適當，爰均併予宣告緩
    刑三年，以啟自新。被告午○○部分依法為無罪之諭知。
十六、臺灣桃園地方法院檢察署以九十四年度偵字第六七二一號併
    案意旨略以被告黃○○原係保一總隊借調至警察專科學校代
    理區隊長，係警大八十六年度二技班學生，與天○○係同班
    同學，在校期間因曾與天○○同住一寢室而熟識，八十七年
    六月中旬，黃○○因耳聞天○○有警大二技班考試之行賄門
    路，而其昔日多名同事亦有報考該考試，乃單純基於幫助同
    事之心，基於共同行賄之概括犯意，趁與天○○二人在寢室
    內泡茶閒聊間，詢問天○○是否有特殊管道可進入警大二技
    班就讀，天○○因已幫子○○等人行賄，故告知黃○○確有
    行賄門路，黃○○答稱要先詢問其朋友之意願，再給天○○
    消息。黃○○隨即將該情告知其警專之同事蔡博元，蔡博元
    並將此管道告知亦是警專同事之魏志原、徐銘鴻及其昔日同
    在保一總隊任職之同事賴文良等四人，四人即經由黃○○之
    安排，於八十七年六月二十日左右，至警大樂群軒與天○○
    見面，天○○告知四人此行賄管道每人需賄款一百三十五萬
    元，四人答稱尚待考慮，若有意願會再透過黃○○與天○○
    聯絡。嗣四人幾經考慮後，決定依此管道行賄，遂透過黃○
    ○向天○○表明意願，黃○○即將四人之年籍資料及服務單
    位等資料交予天○○。同年月二十七日警大畢業典禮結束後
    ，蔡博元、徐銘鴻、魏志原及賴文良等四人即經黃○○之安
    排與天○○在樂群軒見面，並與天○○至樂群軒樓上之停車
    場交付賄款，黃○○則留在樂群軒內等候，四人至停車場後
    ，賴文良告知天○○其尚未將賄款備妥，故暫不交款，蔡博
    元則私下告知天○○因手頭不便，僅攜帶四十萬元，幾經向
    天○○討價還價後，天○○應允僅收取其一百萬元，並稱另
    六十萬元之餘款待嗣後再行補交，於是徐銘鴻、魏志原二人
    各交付現金一百三十五萬元，蔡博元則交付現金四十萬元予
    天○○；交款後，天○○回到寢室，將其中之二百四十萬元
    交予鄭達麟，天○○從中收受七十萬元之賄款。三日後，賴
    文良再經黃○○之安排，與天○○在保一總隊之游泳池辦公
    室內會面後，三人即至保一總隊大門外之停車場內，由賴文
    良自其車內取出現金一百三十五萬元及其基本資料予天○○
    。天○○取款後，與彼時人在台中市實習之鄭達麟聯絡交款
    事宜，天○○隨即自台北搭飛機至台中水湳機場與鄭達麟會
    合，交付其中之八十萬元予鄭達麟，天○○從中收受五十五
    萬元之賄款。嗣於同月底，黃○○警專之同事彭志豪得知前
    情後，亦向黃○○表明行賄意願，適蔡博元尚有餘款未交付
    ，二人即經黃○○之安排，由蔡博元搭載彭志豪一同至保一
    總隊前，與天○○會合，四人一同至天母附近用餐，餐後，
    彭志豪坐上黃○○之車，在車上將現金一百三十五萬元與蔡
    博元前所尚未交付之賄款六十萬元及其個人資料交予天○○
    ，四人同回至保一總隊後即散去。翌日，天○○再自台北搭
    飛機至台中水湳機場，交付其中之八十萬元賄款予鄭達麟，
    天○○從中收受一百一十五萬元之賄款。八十七年七月三日
    十八時許，黃○○之警專同事李志恆，因前於八十七年五、
    六月間，曾透過黃○○安排與天○○見面，得知天○○有前
    揭行賄管道後，決意行賄。雙方再經黃○○之安排，李志恆
    在台北市大安森林公園旁交付現金一百三十五萬元予天○○
    。嗣天○○交付其中之八十萬元賄款予鄭達麟，天○○從中
    收受五十五萬元之賄款。因認被告黃○○涉有貪污治罪條例
    第四條第一項第五款之收受賄賂罪嫌等，查被告黃○○現於
    本院審理者係其行賄罪之部分，檢察官前揭移請併案者係有
    關被告黃○○收受賄賂之部分，二者罪名不同，不能併為審
    理，應由檢察官另行處理。
據上論斷，應依刑事訴訟法第369條第1項前段、第364條、第299
條第1項前段、第301條第1項前段，貪污治罪條例第4條第1項第
5款、第6條第1項第4款、第3條、第10條第1項、第2項、第11條
第1項、第4項、第17條，刑法第2條第1項、第11條前段、第28條
、第216條、第210條、第211條、第213條、修正前刑法第56條、
第55條、51條第5款、第37條第2項、第74條第1款，罰金罰鍰提
高標準條例第1條前段判決如主文。
本案經檢察官劉靜婉到庭執行職務。
中    華    民    國    95    年    8     月    29    日
                  刑事第七庭  審判長法  官  陳正雄
                                    法  官  蔡光治
                                    法  官  許宗和
以上正本證明與原本無異。
如不服本判決，應於收受送達後十日內向本院提出上訴書狀，其
未敘述上訴之理由者並得於提起上訴後十日內向本院補提理由書
（均須按他造當事人之人數附繕本）。
                                    書記官  沈秀容
中    華    民    國    95    年    9     月    12    日
附錄：本案論罪科刑法條全文
（貪污治罪條例第4條第1項第5款）
有下列行為之一者，處無期徒刑或 10 年以上有期徒刑，得併科
新台幣 1 億元以下罰金：
五  對於違背職務之行為，要求、期約或收受賄賂或其他不正利
    益者。
（貪污治罪條例第6條第1項第4款）
有下列行為之一者，處 5 年以上有期徒刑，得併科新臺幣 3 千
萬元以下罰金：
四  對於主管或監督之事務，明知違背法令，直接或間接圖自己
    或其他私人不法利益，因而獲得利益者。
（貪污治罪條例第11條第1項、第4項）
對於第 2 條人員，關於違背職務之行為，行求、期約或交付賄賂
或其他不正利益者，處1年以上7年以下有期徒刑，得併科新臺幣
3百萬元以下罰金。
犯前三項之罪而自首者，免除其刑；在偵查或審判中自白者，減輕
或免除其刑。
附表一：八十六年度專修班部分（金額之單位為新台幣）：
┌─┬──────┬─────────────┬─────┬──────┐
│  │行賄者部分  │    仲  介  者  部  分    │戌○○部分│            │
│編├───┬──┼───┬────┬────┼─────┤  備    註  │
│號│姓  名│金額│姓  名│交付予郭│賺取之差│收取之賄款│            │
│  │      │    │      │振源金額│價金額取│金      額│            │
├─┼───┼──┼───┼────┼────┼─────┼──────┤
│一│壬○○│六十│      │        │        │六十萬元  │係經由其兄即│
│  │      │萬元│      │        │        │          │辛○○交付予│
│  │      │    │      │        │        │          │戌○○（此部│
│  │      │    │      │        │        │          │分公訴人認係│
│  │      │    │      │        │        │          │七十萬元）。│
├─┼───┼──┼───┼────┼────┼─────┼──────┤
│二│寅○○│三十│      │        │        │三十萬元  │寅○○直接交│
│  │      │萬元│      │        │        │          │付與戌○○（│
│  │      │    │      │        │        │          │此部分公訴人│
│  │      │    │      │        │        │          │認係五十萬元│
│  │      │    │      │        │        │          │以上）。    │
├─┼───┼──┼───┼────┼────┼─────┼──────┤
│三│乙○○│三十│      │        │        │三十萬元  │係透過案外人│
│  │      │萬元│      │        │        │          │鄭振豐交付予│
│  │      │    │      │        │        │          │被告戌○○（│
│  │      │    │      │        │        │          │此部分公訴人│
│  │      │    │      │        │        │          │認係五十萬元│
│  │      │    │      │        │        │          │以上）。    │
└─┴───┴──┴───┴────┴────┴─────┴──────┘
（註：被告戌○○就附表一所示犯罪所得之財物為新臺幣一百二
十萬元。）
附表二：八十六年度二年技術系班部分（金額之單位為新台幣）：
┌─┬──────┬─────────────┬─────┬──────┐
│  │行賄者部分  │    仲  介  者  部  分    │戌○○部分│            │
│編├───┬──┼───┬────┬────┼─────┤  備     註 │
│號│姓  名│金額│姓  名│交付予郭│賺取之差│收取之賄款│            │
│  │      │    │      │振源金額│價金額  │金額      │            │
├─┼───┼──┼───┼────┼────┼─────┼──────┤
│一│黃○○│一百│地○○│就以下被│就編號一│就編號一至│本件黃○○係│
│  │      │萬元│      │告：    │至八號部│八號部分，│Ｆ○○之介紹│
│  │      │    │      │(一)黃○○│分，共七│共一百萬元│而認識地○○│
│  │      │    │      │(二)宙○○│百萬元。│          │，惟Ｆ○○並│
│  │      │    │      │(三)Ｅ○○│        │          │未經手賄款，│
│  │      │    │      │(四)丁○○│        │          │亦未賺取差價│
│  │      │    │      │(五)未○○│        │          │（黃○○交付│
│  │      │    │      │(六)巳○○│        │          │賄賂時共交付│
│  │      │    │      │(七)戊○○│        │          │二百萬元，包│
│  │      │    │      │(八)Ｄ○○│        │          │含宙○○之一│
│  │      │    │      │等人部分│        │          │百萬元在內。│
│  │      │    │      │共交付一│        │          │）          │
│  │      │    │      │百萬元予│        │          │            │
│  │      │    │      │戌○○。│        │          │            │
├─┼───┼──┼───┤        │        │          ├──────┤
│二│宙○○│一百│地○○│        │        │          │本件宙○○係│
│  │      │萬元│      │        │        │          │透過黃○○交│
│  │      │    │      │        │        │          │付賄款一百萬│
│  │      │    │      │        │        │          │元予地○○。│
├─┼───┼──┼───┤        │        │          ├──────┤
│三│Ｅ○○│一百│地○○│        │        │          │            │
│  │      │萬元│      │        │        │          │            │
├─┼───┼──┼───┤        │        │          ├──────┤
│四│丁○○│一百│地○○│        │        │          │            │
│  │      │萬元│      │        │        │          │            │
├─┼───┼──┼───┤        │        │          ├──────┤
│五│未○○│一百│地○○│        │        │          │            │
│  │      │萬元│      │        │        │          │            │
├─┼───┼──┼───┤        │        │          ├──────┤
│六│巳○○│一百│地○○│        │        │          │            │
│  │      │萬元│      │        │        │          │            │
├─┼───┼──┼───┤        │        │          ├──────┤
│七│戊○○│一百│地○○│        │        │          │            │
│  │      │萬元│      │        │        │          │            │
├─┼───┼──┼───┤        │        │          ├──────┤
│八│Ｄ○○│一百│地○○│        │        │          │            │
│  │      │萬元│      │        │        │          │            │
├─┼───┼──┼───┼────┼────┼─────┼──────┤
│九│亥○○│五十│      │        │        │五十萬元。│與一同前往之│
│  │      │萬元│      │        │        │          │但家齊一起交│
│  │      │    │      │        │        │          │付予戌○○收│
│  │      │    │      │        │        │          │受（此部分公│
│  │      │    │      │        │        │          │訴人認亥○○│
│  │      │    │      │        │        │          │係交付空牛皮│
│  │      │    │      │        │        │          │紙袋）。陳永│
│  │      │    │      │        │        │          │憲於八十七年│
│  │      │    │      │        │        │          │度二技班尚有│
│  │      │    │      │        │        │          │仲介游宗照，│
│  │      │    │      │        │        │          │詳如後述。  │
├─┼───┼──┼───┼────┼────┼─────┼──────┤
│十│但家齊│五十│      │        │        │五十萬元  │與同前往之陳│
│  │      │萬元│      │        │        │          │永憲一起交付│
│  │      │    │      │        │        │          │予戌○○。  │
├─┼───┼──┼───┼────┼────┼─────┼──────┤
│十一│庚○○│五十│      │        │        │五十萬元  │係直接交付予│
│  │      │萬元│      │        │        │          │戌○○。    │
├─┼───┼──┼───┼────┼────┼─────┼──────┤
│十二│甲○○│七十│王俊傑│直接交付│        │七十萬元  │王俊傑與郭振│
│  │      │萬元│      │四十萬元│        │          │源係共犯關係│
│  │      │    │      │予戌○○│        │          │。          │
│  │      │    │      │收受後，│        │          │            │
│  │      │    │      │所剩餘之│        │          │            │
│  │      │    │      │三十萬元│        │          │            │
│  │      │    │      │則由郭振│        │          │            │
│  │      │    │      │源之共犯│        │          │            │
│  │      │    │      │王俊傑收│        │          │            │
│  │      │    │      │受。    │        │          │            │
├─┼───┼──┼───┼────┼────┼─────┼──────┤
│十三│鄭達麟│八十│李三明│（未經手│        │八十萬元  │李三明（因已│
│  │      │萬元│      │賄款）  │        │          │死亡，於偵查│
│  │      │    │      │        │        │          │中即簽結）與│
│  │      │    │      │        │        │          │鄭達麟係共犯│
│  │      │    │      │        │        │          │關係，而鄭達│
│  │      │    │      │        │        │          │麟於八十七年│
│  │      │    │      │        │        │          │度二技班尚有│
│  │      │    │      │        │        │          │仲介其他被告│
│  │      │    │      │        │        │          │，詳如後述。│
├─┼───┼──┼───┼────┼────┼─────┼──────┤
│十四│辰○○│九十│李三明│轉交九十│        │九十萬元  │李三明與被告│
│  │      │萬元│      │萬元（未│        │          │辰○○係共犯│
│  │      │    │      │賺取差價│        │          │關係。      │
│  │      │    │      │價）。  │        │          │            │
├─┼───┼──┼───┼────┼────┼─────┼──────┤
│十五│申○○│三十│      │        │        │三十萬元  │係由其直接交│
│  │      │萬元│      │        │        │          │付予戌○○（│
│  │      │    │      │        │        │          │此部分公訴人│
│  │      │    │      │        │        │          │認係五十萬元│
│  │      │    │      │        │        │          │以上）。    │
├─┼───┼──┼───┼────┼────┼─────┼──────┤
│十六│Ｂ○○│三十│      │        │        │三十萬元  │係由其直接交│
│  │      │萬元│      │        │        │          │付予戌○○（│
│  │      │    │      │        │        │          │此部分公訴人│
│  │      │    │      │        │        │          │認係五十萬元│
│  │      │    │      │        │        │          │以上）。    │
└─┴───┴──┴───┴────┴────┴─────┴──────┘
註：被告戌○○就附表二所示犯罪所得之財物為新臺幣一千二百
五十萬元（包含地○○收受自黃○○、宙○○、Ｅ○○、丁○○
、未○○、巳○○、戊○○、Ｄ○○等八人之八百萬元）。
附表三：八十七年度二年技術系班部分（金額之單位為新台幣）：
┌─┬──────┬─────────────┬─────┬──────┐
│  │行賄者部分  │    仲  介  者  部  分    │戌○○部分│            │
│編├───┬──┼───┬────┬────┼─────┤  備     註 │
│號│姓  名│金額│姓  名│交付予郭│賺取之差│收取之賄款│            │
│  │      │    │      │振源金額│價金額取│金      額│            │
├─┼───┼──┼───┼────┼────┼─────┼──────┤
│一│黃榮啟│一百│鄭達麟│由黃榮啟│四十萬元│八十萬元  │            │
│  │      │二十│      │直接交付│（戌○○│          │            │
│  │      │萬元│      │一百二十│收受後抽│          │            │
│  │      │    │      │萬元予郭│出四十萬│          │            │
│  │      │    │      │振源。  │元分予鄭│          │            │
│  │      │    │      │        │達麟）。│          │            │
├─┼───┼──┼───┼────┼────┼─────┼──────┤
│二│曾梓卿│一百│鄭達麟│由曾梓卿│四十萬元│八十萬元  │            │
│  │      │二十│      │直接交付│（戌○○│          │            │
│  │      │萬元│      │一百二十│收受後抽│          │            │
│  │      │    │      │萬元予郭│出四十萬│          │            │
│  │      │    │      │振源。  │元交予鄭│          │            │
│  │      │    │      │        │達麟）。│          │            │
├─┼───┼──┼───┼────┼────┼─────┼──────┤
│三│劉建邦│一百│由劉家│由Ｃ○○│四十萬元│八十萬元  │此部分Ｃ○○│
│  │      │二十│銘透過│直接交付│（戌○○│          │與劉建邦係共│
│  │      │萬元│鄭達麟│一百二十│收受後抽│          │犯關係。    │
│  │      │    │而達成│萬元予郭│出四十萬│          │            │
│  │      │    │      │振源。  │元交予鄭│          │            │
│  │      │    │      │        │達麟）。│          │            │
├─┼───┼──┼───┼────┼────┼─────┼──────┤
│四│陳國民│一百│由劉家│由陳國民│Ｃ○○賺│八十萬元  │此部分Ｃ○○│
│  │      │四十│銘透過│直接交付│取差價六│          │與鄭達麟、郭│
│  │      │五萬│鄭達麟│一百四十│十五萬元│          │振源係共犯關│
│  │      │元  │而達成│五萬元予│        │          │係。        │
│  │      │    │。    │Ｃ○○，│        │          │            │
│  │      │    │      │Ｃ○○再│        │          │            │
│  │      │    │      │交付八十│        │          │            │
│  │      │    │      │元予郭振│        │          │            │
│  │      │    │      │源。    │        │          │            │
├─┼───┼──┼───┼────┼────┼─────┼──────┤
│五│陳游介│一百│鄭達麟│由陳游介│四十萬元│八十萬元  │            │
│  │      │二十│      │直接交付│（戌○○│          │            │
│  │      │萬元│      │一百二十│收受後抽│          │            │
│  │      │    │      │萬元予郭│出四十萬│          │            │
│  │      │    │      │振源。  │元交予鄭│          │            │
│  │      │    │      │        │達麟）。│          │            │
├─┼───┼──┼───┼────┼────┼─────┼──────┤
│六│吳順正│一百│鄭達麟│由吳順正│四十萬元│八十萬元  │            │
│  │      │二十│      │直接交付│（戌○○│          │            │
│  │      │萬元│      │一百二十│收受後抽│          │            │
│  │      │    │      │萬元予郭│出四十萬│          │            │
│  │      │    │      │振源。  │元交予鄭│          │            │
│  │      │    │      │        │達麟）。│          │            │
├─┼───┼──┼───┼────┼────┼─────┼──────┤
│七│劉勝祥│一百│鄭達麟│由劉勝祥│四十萬元│八十萬元  │            │
│  │      │二十│      │直接交付│（戌○○│          │            │
│  │      │萬元│      │一百二十│收受後抽│          │            │
│  │      │    │      │萬元予郭│出四十萬│          │            │
│  │      │    │      │振源。  │元交予鄭│          │            │
│  │      │    │      │        │達麟）。│          │            │
├─┼───┼──┼───┼────┼────┼─────┼──────┤
│八│陳和敬│一百│鄭達麟│由陳和敬│四十萬元│八十萬元  │            │
│  │      │二十│      │直接交付│（戌○○│          │            │
│  │      │萬元│      │一百二十│收受後抽│          │            │
│  │      │    │      │萬元予郭│出四十萬│          │            │
│  │      │    │      │振源。  │元交予鄭│          │            │
│  │      │    │      │        │達麟）。│          │            │
├─┼───┼──┼───┼────┼────┼─────┼──────┤
│九│白栖伯│一百│係白栖│由白栖伯│四十萬元│八十萬元  │曾日紅於偵查│
│  │      │二十│伯與曾│與曾日紅│（戌○○│          │中自首，業經│
│  │      │萬元│日紅透│直接交付│收受後抽│          │不起訴處分確│
│  │      │（為│過鄭達│一百二十│出四十萬│          │定，另其等二│
│  │      │其子│麟達成│萬元予郭│元交予鄭│          │人有為其子白│
│  │      │白喬│。    │振源。  │達麟）。│          │喬維報考八十│
│  │      │寧交│      │        │        │          │七年度大學部│
│  │      │付）│      │        │        │          │而交付賄款一│
│  │      │。  │      │        │        │          │百二十萬元。│
├─┼───┼──┼───┼────┼────┼─────┼──────┤
│十│陳世賢│八十│鄭達麟│由陳世賢│因陳世賢│八十萬元  │            │
│  │      │萬元│      │直接交付│無法籌得│          │            │
│  │      │    │      │現金三十│一百二十│          │            │
│  │      │    │      │萬元與面│萬元，故│          │            │
│  │      │    │      │額五十萬│前雖與鄭│          │            │
│  │      │    │      │元之支票│達麟期約│          │            │
│  │      │    │      │一張予鄭│金額為一│          │            │
│  │      │    │      │達麟，鄭│二十萬元│          │            │
│  │      │    │      │達麟將之│，然實則│          │            │
│  │      │    │      │交付予郭│僅交八十│          │            │
│  │      │    │      │振源。  │萬元，故│          │            │
│  │      │    │      │        │鄭達麟未│          │            │
│  │      │    │      │        │賺取差價│          │            │
│  │      │    │      │        │。      │          │            │
├─┼───┼──┼───┼────┼────┼─────┼──────┤
│十│林榮祥│八十│鄭達麟│由林榮祥│因林榮祥│八十萬元  │本件因有同姓│
│一│      │萬元│      │直接交付│無法籌得│（此款項後│名之林榮祥參│
│  │      │    │      │八十萬元│一百二十│有退還，請│加考試，乃造│
│  │      │    │      │予鄭達麟│萬元，故│見備註欄）│成本件被告林│
│  │      │    │      │，而鄭達│前雖與鄭│。        │榮祥未能考上│
│  │      │    │      │麟將之交│達麟期約│          │，故由戌○○│
│  │      │    │      │付予郭振│金額為一│          │與鄭達麟一同│
│  │      │    │      │源。    │百二十萬│          │退還八十萬元│
│  │      │    │      │        │元，然實│          │予林榮祥（故│
│  │      │    │      │        │則僅交付│          │此筆款項未列│
│  │      │    │      │        │八十萬元│          │入沒收之被告│
│  │      │    │      │        │，故鄭達│          │犯罪所得）。│
│  │      │    │      │        │麟未賺取│          │            │
│  │      │    │      │        │差價。  │          │            │
├─┼───┼──┼───┼────┼────┼─────┼──────┤
│十│李文忠│八十│李三明│由李文忠│因李三明│八十萬元  │李三明（因已│
│二│      │萬元│      │直接交付│與李文忠│（係李三明│死亡，於偵查│
│  │      │    │      │一百一十│私交甚篤│託鄭達麟與│中即簽結）、│
│  │      │    │      │萬元予李│，故未賺│李三和聯絡│李文忠、李三│
│  │      │    │      │三明，經│取差價。│後，由李三│和、鄭達麟等│
│  │      │    │      │李三明詢│        │和交付該八│人成立共犯關│
│  │      │    │      │問戌○○│        │十萬元與李│係。        │
│  │      │    │      │僅需八十│        │文忠資料與│            │
│  │      │    │      │萬元後，│        │鄭達麟後，│            │
│  │      │    │      │乃將所餘│        │再由鄭達麟│            │
│  │      │    │      │之三十萬│        │交付予郭振│            │
│  │      │    │      │元退還。│        │源。      │            │
├─┼───┼──┼───┼────┼────┼─────┼──────┤
│十│丑○○│八十│天○○│由丑○○│天○○當│八十萬元  │戌○○就鄭達│
│三│      │萬元│鄭達麟│直接交付│時係與洪│          │麟所交付由鄭│
│  │      │    │      │四十萬元│世勳以共│          │達麟下線陳彥│
│  │      │    │      │予天○○│同行賄之│          │銘仲介所得之│
│  │      │    │      │，而陳彥│犯意所為│          │考生賄款中交│
│  │      │    │      │銘為其墊│，故未有│          │付一百三十萬│
│  │      │    │      │款四十萬│賺取差價│          │元予鄭達麟。│
│  │      │    │      │元，以八│情形，而│          │（天○○為洪│
│  │      │    │      │十萬元交│鄭達麟賺│          │世勳墊款部分│
│  │      │    │      │付予鄭達│取差價之│          │，係其與洪世│
│  │      │    │      │麟。    │情形如備│          │勳間成立債權│
│  │      │    │      │        │註欄所示│          │債務關係，故│
│  │      │    │      │        │。      │          │仍應認丑○○│
│  │      │    │      │        │        │          │交付之賄款為│
│  │      │    │      │        │        │          │八十萬元）。│
│  │      │    │      │        │        │          │且因天○○與│
│  │      │    │      │        │        │          │丑○○係共犯│
│  │      │    │      │        │        │          │關係，故此部│
│  │      │    │      │        │        │          │分財物未列陳│
│  │      │    │      │        │        │          │彥銘犯罪所得│
│  │      │    │      │        │        │          │財物。      │
│  │      │    │      │        │        │          │            │
│  │      │    │      │        │        │          │            │
├─┼───┼──┼───┼────┼────┼─────┼──────┤
│十│子○○│八十│天○○│由子○○│天○○當│八十萬元  │因天○○與姚│
│四│      │萬元│鄭達麟│直接交付│時係與姚│          │宏鈞係共犯關│
│  │      │    │      │八十萬元│宏鈞以共│          │係，故此部分│
│  │      │    │      │予天○○│同行賄犯│          │財物未為陳彥│
│  │      │    │      │，天○○│意所為，│          │銘犯罪所得財│
│  │      │    │      │再轉交予│故未有賺│          │物。        │
│  │      │    │      │鄭達麟。│取差價情│          │            │
│  │      │    │      │        │形，而鄭│          │            │
│  │      │    │      │        │達麟賺取│          │            │
│  │      │    │      │        │差價情形│          │            │
│  │      │    │      │        │如編號十│          │            │
│  │      │    │      │        │四之備註│          │            │
│  │      │    │      │        │欄所示。│          │            │
├─┼───┼──┼───┼────┼────┼─────┼──────┤
│十│玄○○│九十│天○○│由玄○○│天○○賺│八十萬元  │            │
│五│      │萬元│鄭達麟│直接交付│取差價十│          │            │
│  │      │    │      │九十萬元│萬元，而│          │            │
│  │      │    │      │予天○○│鄭達麟賺│          │            │
│  │      │    │      │，天○○│取差價情│          │            │
│  │      │    │      │再轉交八│形如編號│          │            │
│  │      │    │      │十萬元予│十四之備│          │            │
│  │      │    │      │鄭達麟。│註欄所示│          │            │
│  │      │    │      │        │。      │          │            │
├─┼───┼──┼───┼────┼────┼─────┼──────┤
│十│Ａ○○│九十│天○○│由Ａ○○│天○○賺│八十萬元  │            │
│六│（更名│萬元│鄭達麟│直接交付│取差價十│          │            │
│  │前為黃│    │      │九十萬元│萬元，而│          │            │
│  │永文）│    │      │予鄭達麟│鄭達麟賺│          │            │
│  │      │    │      │，而鄭達│取差價情│          │            │
│  │      │    │      │麟則取出│形如編號│          │            │
│  │      │    │      │十萬元予│十四之備│          │            │
│  │      │    │      │天○○。│註欄所示│          │            │
│  │      │    │      │        │。      │          │            │
├─┼───┼──┼───┼────┼────┼─────┼──────┤
│十│己○○│九十│天○○│由己○○│天○○賺│八十萬元  │            │
│七│      │萬元│鄭達麟│直接交付│取差價十│          │            │
│  │      │    │      │九十萬元│萬元，而│          │            │
│  │      │    │      │予鄭達麟│鄭達麟則│          │            │
│  │      │    │      │，而鄭達│取差價情│          │            │
│  │      │    │      │麟則取出│形如編號│          │            │
│  │      │    │      │十萬元予│十四之備│          │            │
│  │      │    │      │天○○。│註欄所示│          │            │
│  │      │    │      │        │。      │          │            │
├─┼───┼──┼───┼────┼────┼─────┼──────┤
│十│楊式偉│九十│天○○│由楊式偉│天○○賺│八十萬元  │            │
│八│      │萬元│鄭達麟│直接交付│取差價十│          │            │
│  │      │    │      │九十萬元│萬元，而│          │            │
│  │      │    │      │予天○○│鄭達麟賺│          │            │
│  │      │    │      │，天○○│取差價情│          │            │
│  │      │    │      │再轉交八│形如編號│          │            │
│  │      │    │      │十萬元予│十四之備│          │            │
│  │      │    │      │鄭達麟。│註欄所示│          │            │
│  │      │    │      │        │。      │          │            │
├─┼───┼──┼───┼────┼────┼─────┼──────┤
│十│丙○○│一百│天○○│由丙○○│天○○賺│八十萬元  │            │
│九│      │萬元│鄭達麟│直接交付│取差價二│          │            │
│  │      │    │      │一百萬元│十萬元，│          │            │
│  │      │    │      │予天○○│鄭達麟賺│          │            │
│  │      │    │      │，天○○│取差價情│          │            │
│  │      │    │      │再轉交八│形如編號│          │            │
│  │      │    │      │十萬元予│十四之備│          │            │
│  │      │    │      │鄭達麟。│註欄所示│          │            │
│  │      │    │      │        │。      │          │            │
├─┼───┼──┼───┼────┼────┼─────┼──────┤
│二│徐銘鴻│一百│黃○○│由徐銘鴻│天○○有│八十萬元  │            │
│十│      │三十│天○○│交付一百│賺取差價│          │            │
│  │      │    │      │麟。    │        │          │            │
├─┼───┼──┼───┼────┼────┼─────┼──────┤
│  │      │元  │      │元之現金│黃○○賺│          │            │
│  │      │    │      │予天○○│取差價四│          │            │
│  │      │    │      │，而陳彥│十萬元，│          │            │
│  │      │    │      │銘則抽出│，鄭達麟│          │            │
│  │      │    │      │十萬元自│賺取差價│          │            │
│  │      │    │      │己留存，│情形如編│          │            │
│  │      │    │      │另抽出四│號十四之│          │            │
│  │      │    │      │十五萬元│備註欄所│          │            │
│  │      │    │      │交付予黃│示。    │          │            │
│  │      │    │      │明博，將│        │          │            │
│  │      │    │      │所餘之八│        │          │            │
│  │      │    │      │十萬元交│        │          │            │
│  │      │    │      │付予鄭達│        │          │            │
│  │      │    │      │麟。    │        │          │            │
├─┼───┼──┼───┼────┼────┼─────┼──────┤
│二│魏志原│一百│黃○○│由魏志原│天○○有│八十萬元  │            │
│一│      │三十│天○○│交付一百│賺取差價│          │            │
│  │      │五萬│鄭達麟│三十五萬│十萬元，│          │            │
│  │      │元  │      │元之現金│黃○○賺│          │            │
│  │      │    │      │予天○○│取差價四│          │            │
│  │      │    │      │，而陳彥│十五萬元│          │            │
│  │      │    │      │銘則抽出│，鄭達麟│          │            │
│  │      │    │      │十萬元自│賺取差價│          │            │
│  │      │    │      │己留存，│情形如編│          │            │
│  │      │    │      │另抽出四│號十四之│          │            │
│  │      │    │      │十五萬元│備註欄所│          │            │
│  │      │    │      │交付予黃│示。    │          │            │
│  │      │    │      │明博，將│        │          │            │
│  │      │    │      │所餘之八│        │          │            │
│  │      │    │      │十萬元交│        │          │            │
│  │      │    │      │付予鄭達│        │          │            │
│  │      │    │      │麟。    │        │          │            │
├─┼───┼──┼───┼────┼────┼─────┼──────┤
│二│賴文良│一百│黃○○│由賴文良│天○○有│八十萬元  │            │
│二│      │三十│天○○│交付一百│賺取差價│          │            │
│  │      │五萬│鄭達麟│三十五萬│十萬元，│          │            │
│  │      │元  │      │元之現金│黃○○賺│          │            │
│  │      │    │      │予天○○│取差價四│          │            │
│  │      │    │      │，而陳彥│十五萬元│          │            │
│  │      │    │      │銘則抽出│，鄭達麟│          │            │
│  │      │    │      │十萬元自│賺取差價│          │            │
│  │      │    │      │己留存，│情形如編│          │            │
│  │      │    │      │另抽出四│號十四之│          │            │
│  │      │    │      │十五萬元│備註欄所│          │            │
│  │      │    │      │交付予黃│示。    │          │            │
│  │      │    │      │明博，將│        │          │            │
│  │      │    │      │所餘之八│        │          │            │
│  │      │    │      │十萬元交│        │          │            │
│  │      │    │      │付予鄭達│        │          │            │
│  │      │    │      │麟。    │        │          │            │
├─┼───┼──┼───┼────┼────┼─────┼──────┤
│二│蔡博元│一百│黃○○│由蔡博元│天○○未│八十萬元  │            │
│三│      │萬元│天○○│分次交付│賺取差價│          │            │
│  │      │    │鄭達麟│四十萬元│，黃○○│          │            │
│  │      │    │      │、六十萬│賺取差價│          │            │
│  │      │    │      │元予陳彥│二十萬元│          │            │
│  │      │    │      │銘，陳彥│，鄭達麟│          │            │
│  │      │    │      │銘則交付│賺取差價│          │            │
│  │      │    │      │二十萬元│情形如編│          │            │
│  │      │    │      │予黃○○│號十四之│          │            │
│  │      │    │      │，將所餘│備註欄所│          │            │
│  │      │    │      │之八十萬│示。    │          │            │
│  │      │    │      │元交付予│        │          │            │
│  │      │    │      │鄭達麟。│        │          │            │
│  │      │    │      │        │        │          │            │
├─┼───┼──┼───┼────┼────┼─────┼──────┤
│二│彭志豪│一百│黃○○│由彭志豪│天○○有│八十萬元  │            │
│四│      │三十│天○○│交付一百│賺取差價│          │            │
│  │      │五萬│鄭達麟│三十五萬│十萬元，│          │            │
│  │      │元  │      │元之現金│黃○○賺│          │            │
│  │      │    │      │予天○○│取差價四│          │            │
│  │      │    │      │，而陳彥│十五萬元│          │            │
│  │      │    │      │銘則抽出│，鄭達麟│          │            │
│  │      │    │      │十萬元自│賺取差價│          │            │
│  │      │    │      │己留存，│情形如編│          │            │
│  │      │    │      │另抽出四│號十四之│          │            │
│  │      │    │      │十五萬元│備註欄所│          │            │
│  │      │    │      │交付予黃│示。    │          │            │
│  │      │    │      │明博，將│        │          │            │
│  │      │    │      │所餘之八│        │          │            │
│  │      │    │      │十萬元交│        │          │            │
│  │      │    │      │付予鄭達│        │          │            │
│  │      │    │      │麟。    │        │          │            │
├─┼───┼──┼───┼────┼────┼─────┼──────┤
│二│李志恆│一百│黃○○│由李志恆│天○○有│八十萬元  │            │
│五│      │三十│天○○│交付一百│賺取差價│          │            │
│  │      │五萬│鄭達麟│三十五萬│十萬元，│          │            │
│  │      │元  │      │元之現金│黃○○賺│          │            │
│  │      │    │      │予天○○│取差價四│          │            │
│  │      │    │      │，而陳彥│十五萬元│          │            │
│  │      │    │      │銘則抽出│，鄭達麟│          │            │
│  │      │    │      │十萬元自│賺取差價│          │            │
│  │      │    │      │己留存，│情形如編│          │            │
│  │      │    │      │另抽出四│號十四之│          │            │
│  │      │    │      │十五萬元│備註欄所│          │            │
│  │      │    │      │交付予黃│示。    │          │            │
│  │      │    │      │明博，將│        │          │            │
│  │      │    │      │所餘之八│        │          │            │
│  │      │    │      │十萬元交│        │          │            │
│  │      │    │      │付予鄭達│        │          │            │
│  │      │    │      │麟。    │        │          │            │
├─┼───┼──┼───┼────┼────┼─────┼──────┤
│二│陳志賢│一百│甲○○│由陳志賢│        │八十萬元。│此部分公訴人│
│六│      │萬元│鄭達麟│交付九十│        │          │認陳志賢交付│
│  │      │    │      │五萬元予│        │          │之金額為八十│
│  │      │    │      │癸○○，│        │          │萬元以上。  │
│  │      │    │      │並請林瑞│        │          │            │
│  │      │    │      │堂為其墊│        │          │            │
│  │      │    │      │款五萬元│        │          │            │
│  │      │    │      │，共計一│        │          │            │
│  │      │    │      │百萬元，│        │          │            │
│  │      │    │      │再由林瑞│        │          │            │
│  │      │    │      │堂將賄款│        │          │            │
│  │      │    │      │交付予王│        │          │            │
│  │      │    │      │明德，由│        │          │            │
│  │      │    │      │明德交予│        │          │            │
│  │      │    │      │鄭達麟轉│        │          │            │
│  │      │    │      │交戌○○│        │          │            │
│  │      │    │      │。      │        │          │            │
├─┼───┼──┼───┼────┼────┼─────┼──────┤
│二│癸○○│一百│甲○○│由癸○○│鄭達麟賺│八十萬元。│此部分公訴人│
│七│      │萬元│鄭達麟│直接交付│取差價情│          │認癸○○交付│
│  │      │    │      │一百萬元│號十四之│          │之金額為八十│
│  │      │    │      │予甲○○│備註欄所│          │萬元以上。  │
│  │      │    │      │，再由王│示。    │          │            │
│  │      │    │      │明德交予│        │          │            │
│  │      │    │      │鄭達麟轉│        │          │            │
│  │      │    │      │交戌○○│        │          │            │
│  │      │    │      │。      │        │          │            │
├─┼───┼──┼───┼────┼────┼─────┼──────┤
│二│卯○○│一百│甲○○│由卯○○│鄭達麟賺│八十萬元。│此部分公訴人│
│八│      │萬元│鄭達麟│直接交付│取差價情│          │認卯○○交付│
│  │      │    │      │一百萬元│號十四之│          │之金額為八十│
│  │      │    │      │予甲○○│備註欄所│          │萬元以上。  │
│  │      │    │      │，再由王│示。    │          │            │
│  │      │    │      │明德交予│        │          │            │
│  │      │    │      │鄭達麟轉│        │          │            │
│  │      │    │      │交戌○○│        │          │            │
│  │      │    │      │。      │        │          │            │
├─┼───┼──┼───┼────┼────┼─────┼──────┤
│二│酉○○│一百│甲○○│由酉○○│鄭達麟賺│八十萬元。│此部分公訴人│
│九│      │萬元│鄭達麟│直接交付│取差價情│          │認酉○○交付│
│  │      │    │      │一百萬元│號十四之│          │之金額為八十│
│  │      │    │      │予甲○○│備註欄所│          │萬元以上。  │
│  │      │    │      │，再由王│示。    │          │            │
│  │      │    │      │明德交予│        │          │            │
│  │      │    │      │鄭達麟轉│        │          │            │
│  │      │    │      │交戌○○│        │          │            │
│  │      │    │      │。      │        │          │            │
├─┼───┼──┼───┼────┼────┼─────┼──────┤
│三│Ｇ○○│一百│甲○○│由Ｇ○○│鄭達麟賺│八十萬元。│此部分公訴人│
│十│      │萬元│鄭達麟│直接交付│取差價情│          │認Ｇ○○交付│
│  │      │    │      │一百萬元│號十四之│          │之金額為八十│
│  │      │    │      │予甲○○│備註欄所│          │萬元以上。  │
│  │      │    │      │，再由王│示。    │          │            │
│  │      │    │      │明德交予│        │          │            │
│  │      │    │      │鄭達麟轉│        │          │            │
│  │      │    │      │交戌○○│        │          │            │
│  │      │    │      │。      │        │          │            │
├─┼───┼──┼───┼────┼────┼─────┼──────┤
│三│黃瑞煌│五十│王俊傑│黃瑞煌將│王俊傑將│五十萬元（│本件張榕部分│
│一│      │萬元│      │收自胡崇│黃瑞煌交│因黃瑞煌資│，因其於偵查│
│  │      │。  │      │銘及張榕│付之二百│格不符無法│中即已自首，│
│  │      │    │      │各交付之│十萬元交│應試，郭振│故經檢察官為│
│  │      │    │      │一百萬元│付予郭振│源乃退還五│不起訴處分，│
│  │      │    │      │，連同其│源。    │十萬元–因│而黃瑞煌就其│
│  │      │    │      │自行籌措│        │戌○○係就│收得戌○○退│
│  │      │    │      │之十萬元│        │胡崇銘及張│還之五十萬元│
│  │      │    │      │，共計二│        │榕部分以八│，扣除自行籌│
│  │      │    │      │百一十萬│        │十萬元計算│措之十萬元，│
│  │      │    │      │元交付予│        │，就黃瑞煌│所餘之四十萬│
│  │      │    │      │王俊傑，│        │部分以五十│元於案發後退│
│  │      │    │      │王俊傑再│        │萬元計算）│還胡崇銘與張│
│  │      │    │      │交付予郭│        │。        │榕各二十萬元│
│  │      │    │      │振源。  │        │          │。（此筆五十│
│  │      │    │      │        │        │          │萬元部分，因│
│  │      │    │      │        │        │          │已退還，故不│
│  │      │    │      │        │        │          │列被告犯罪所│
│  │      │    │      │        │        │          │得之財物內）│
├─┼───┼──┼───┼────┼────┼─────┼──────┤
│三│胡崇銘│八十│黃瑞煌│同編號三│同右。  │八十萬元。│胡崇銘雖交付│
│二│      │萬元│王俊傑│二。    │        │          │一百萬元，惟│
│  │      │    │      │        │        │          │其中之二十萬│
│  │      │    │      │        │        │          │元屬被黃瑞煌│
│  │      │    │      │        │        │          │詐欺所交付，│
│  │      │    │      │        │        │          │故認其賄款僅│
│  │      │    │      │        │        │          │交付八十萬元│
│  │      │    │      │        │        │          │。          │
├─┼───┼──┼───┼────┼────┼─────┼──────┤
│三│張  榕│八十│黃瑞煌│同編號三│同右。  │八十萬元。│張榕於偵查中│
│三│      │萬元│王俊傑│二。    │        │          │自首，故經台│
│  │      │    │      │        │        │          │灣桃園地方法│
│  │      │    │      │        │        │          │院檢察署檢察│
│  │      │    │      │        │        │          │官處分不起訴│
│  │      │    │      │        │        │          │，餘同編號三│
│  │      │    │      │        │        │          │三所示。    │
│  │      │    │      │        │        │          │            │
├─┼───┼──┼───┼────┼────┼─────┼──────┤
│三│游宗照│一百│亥○○│由游宗照│二十萬元│八十萬元  │            │
│四│      │萬元│      │直接交付│（亥○○│          │            │
│  │      │    │      │一百萬元│僅交付八│          │            │
│  │      │    │      │予亥○○│十萬元予│          │            │
│  │      │    │      │。      │戌○○）│          │            │
├─┼───┼──┼───┼────┼────┼─────┼──────┤
│三│郭文吉│七十│      │由郭文吉│        │七十萬元  │            │
│五│      │萬元│      │直接交付│        │          │            │
│  │      │    │      │七十萬元│        │          │            │
│  │      │    │      │予戌○○│        │          │            │
│  │      │    │      │。      │        │          │            │
├─┼───┼──┼───┼────┼────┼─────┼──────┤
│三│田祚榮│八十│      │由田祚榮│        │八十萬元  │            │
│六│      │萬元│      │直接交付│        │          │            │
│  │      │    │      │八十萬元│        │          │            │
│  │      │    │      │予戌○○│        │          │            │
│  │      │    │      │。      │        │          │            │
├─┼───┼──┼───┼────┼────┼─────┼──────┤
│三│張朝淳│八十│      │由張朝淳│        │八十萬元  │田祚榮與張朝│
│七│      │萬元│      │直接交付│        │          │淳有共犯關係│
│  │      │    │      │八十萬元│        │          │。          │
│  │      │    │      │予戌○○│        │          │            │
│  │      │    │      │。      │        │          │            │
├─┼───┼──┼───┼────┼────┼─────┼──────┤
│三│張耿偉│三十│張耿榮│由張耿榮│張耿榮並│三十五萬元│張耿榮於偵查│
│八│      │五萬│      │直接交付│未賺取差│          │時即已自首，│
│  │      │元  │      │連同蔡靜│價．    │          │經不起訴處分│
│  │      │    │      │媺之三十│        │          │確定，其與張│
│  │      │    │      │五萬元，│        │          │耿偉、蔡靜媺│
│  │      │    │      │共計七十│        │          │間有共犯關係│
│  │      │    │      │萬元予郭│        │          │。          │
│  │      │    │      │振源。  │        │          │            │
├─┼───┼──┼───┼────┼────┼─────┼──────┤
│三│蔡靜媺│三十│張耿榮│同右。  │張耿榮並│三十五萬元│同右。      │
│九│      │五萬│      │        │未賺取差│          │            │
│  │      │元  │      │        │價。    │          │            │
│  │      │    │      │        │        │          │            │
├─┼───┼──┼───┼────┼────┼─────┼──────┤
│四│宇○○│八十│      │由宇○○│        │八十萬元  │此部分公訴人│
│十│      │萬元│      │直接交付│        │          │認係八十萬元│
│  │      │    │      │予戌○○│        │          │以上。      │
│  │      │    │      │。      │        │          │            │
└─┴───┴──┴───┴────┴────┴─────┴──────┘
註：被告戌○○就附表三所示犯罪所得之財物為新臺幣三千八
百萬元，其中：
    (一)鄭達麟仲介部分有三千零八十萬元，而此部分中：
      1.天○○仲介部分有一千二百三十五萬元，而此部分中
      ，黃○○一同仲介部分有七百七十五萬元。
      2.Ｃ○○仲介部分有一百四十五萬元。
    (二)亥○○仲介部分有一百萬元。
    (三)林榮祥部分已退還不列入沒收之部分。
附表四：八十七年度大學部之部分（金額之單位為新台幣）：
┌─┬──────┬─────────────┬─────┬──────┐
│  │行賄者部分  │    仲  介  者  部  分    │戌○○部分│            │
│編├───┬──┼───┬────┬────┼─────┤  備     註 │
│號│姓  名│金額│姓  名│交付予郭│賺取之差│收取之賄款│            │
│  │      │    │      │振源金額│價金額取│金      額│            │
├─┼───┼──┼───┼────┼────┼─────┼──────┤
│一│陳志弘│一百│鄭達麟│由陳志弘│四十萬元│八十萬元  │            │
│  │      │二十│      │匯款一百│        │          │            │
│  │      │萬元│      │二十萬元│        │          │            │
│  │      │    │      │予鄭達麟│        │          │            │
│  │      │    │      │，惟鄭達│        │          │            │
│  │      │    │      │麟僅交付│        │          │            │
│  │      │    │      │八十萬元│        │          │            │
│  │      │    │      │予戌○○│        │          │            │
│  │      │    │      │收受。  │        │          │            │
├─┼───┼──┼───┼────┼────┼─────┼──────┤
│二│白栖伯│一百│係白栖│由白栖伯│四十萬元│八十萬元  │曾日紅於偵查│
│  │      │二十│伯與曾│與曾日紅│（戌○○│          │中自首，業經│
│  │      │萬元│日紅透│直接交付│收受後抽│          │不起訴處分確│
│  │      │（為│過鄭達│一百二十│出四十萬│          │定，另其等二│
│  │      │其子│麟達成│萬元予郭│元交予鄭│          │人有為其子白│
│  │      │白喬│。    │振源。  │達麟）。│          │喬寧報考八十│
│  │      │維交│      │        │        │          │七年度二技班│
│  │      │付）│      │        │        │          │而交付賄款一│
│  │      │。  │      │        │        │          │百二十萬元。│
└─┴───┴──┴───┴────┴────┴─────┴──────┘
註：被告戌○○就此部分犯罪所得之財物為新臺幣二百四十萬
元（含鄭達麟所賺取之差價八十萬元在內）。
附表五：各被告犯罪所得財物，應予連帶追繳沒收，如全部或
一部無追繳，應以其財產抵償之部分：
┌──┬────┬────────────────────────┬──┐
│編號│考試名稱│        各被告姓名與金額（單位為新台幣，下同）  │    │
├──┼────┼────────────────────────┼──┤
│ 一 │八十六年│                                                │    │
│    │度專修班│戌○○─一百二十萬元。                          │    │
│    │考試    │                                                │    │
├──┼────┼────────────────────────┼──┤
│ 二 │八十六年│戌○○─一千二百五十萬元（其內含有地○○收受之八│    │
│    │度二技班│百萬元）。                                      │    │
│    │考試    │                                                │    │
├──┼────┼───────┬─────┬──────┬───┼──┤
│ 三 │        │              │          │天○○─一千│黃○○│劉家│
│    │        │              │          │二百三十五萬│─七百│銘係│
│    │        │              │鄭達麟─三│元。        │七十五│透過│
│    │        │              │千零八十萬│            │萬元。│鄭達│
│    │        │              │元。      │            │      │麟而│
│    │八十七年│              │          │            │      │與郭│
│    │度二技班│              │          ├──────┴───┤振源│
│    │考試    │戌○○─三千八│          │Ｃ○○─一百四十五萬│有犯│
│    │        │百萬元。      │          │元。                │意之│
│    │        │              ├─────┼──────────┤聯絡│
│    │        │              │          │                    │，故│
│    │        │              │          │                    │將其│
│    │        │              │亥○○─一│                    │擺放│
│    │        │              │百萬元。  │                    │於鄭│
│    │        │              │          │                    │達麟│
│    │        │              │          │                    │項下│
│    │        │              │          │                    │。  │
├──┼────┼───────┴─────┴──────────┼──┤
│ 四 │八十七年│                                                │    │
│    │度大學部│戌○○、鄭達麟─二百四十萬元。                  │    │
│    │考試    │                                                │    │
└──┴────┴────────────────────────┴──┘
註一：各被告犯罪所得之財物總額：
      被告戌○○連帶沒收追繳部分：五千四百一十萬元，其內
      有：(一)被告戌○○與地○○連帶沒收追繳部分：八百萬元
      。(二)被告戌○○與鄭達麟連帶沒收追繳部分：三千三百二
      十萬元，其內有：1.天○○與鄭達麟、戌○○連帶沒收追
      繳部分：一千二百三十五萬元，其內有天○○與鄭達麟、
      戌○○、黃○○連帶沒收追繳部分七百七十五萬元。2.Ｃ
      ○○與戌○○、鄭達麟連帶沒收追繳部分部分：一百四十
      五萬元。(三)亥○○郭與振源連帶沒收追繳部分部分：一百
      萬元。
註二：因共同正犯對犯罪之全部事實均應負責，是以賄款之沒收
      追繳，亦應由共犯連帶負責（最高法院七十六年度台上字
      第二九二○號判決意旨參照）。


司法院資訊處製作；財團法人民間司法改革基金會備份。
